---
title: "Correcciones de Cuarta Ronda de Ejercicios"
author: "http://synergy.vision/"
output: pdf_document
subtitle: José
fontsize: 12pt
---

```{r include=FALSE}
knitr::opts_chunk$set(echo = TRUE)
library(knitr)
library(latex2exp)
library(ggplot2)
source("ggplottheme.R")
library(grid)
library(gridExtra)
mod_name<-"Pruebas de Hipótesis"
credits<-function(f){
  grid.arrange(f,right=textGrob(paste0(mod_name," (C) Synergy Vision - 2018"),
                                gp=gpar(fontsize=7, fontface="italic", col="gray75"),
                                rot=90, just = "centre", vjust=-2))
}
```


- Hacer pull a tus ejercicios.

- Para colocar espacios entre fórmulas no utilizar `\\` sino colocar al comienzo de la fórmula `\vspace{3mm}`

Ejemplo:

En el ejercicio 28 colocaste los siguientes comandos para colocar varias fórmulas

`\begin{array}{rl}`

`\mathcal{P} &= \displaystyle \frac{(0.39 - 0.41) \sqrt{350}}{\sqrt{0.41 \times 0.59}} \\`

`\\`

`&= \displaystyle \frac{-0.02\sqrt{350}}{\sqrt{0.2419}} \\`

`\\`

`&= -0.7607 \\`

`\end{array}`

Deberias de colocarlos de la siguiente forma

`\begin{array}{rl}`

`\vspace{3mm} \mathcal{P} &= \displaystyle \frac{(0.39 - 0.41) \sqrt{350}}{\sqrt{0.41 \times 0.59}}`

`\vspace{3mm} &= \displaystyle \frac{-0.02\sqrt{350}}{\sqrt{0.2419}} \\`

`&= -0.7607`

`\end{array}`

El comando `\vspace{3mm}` genera la separación entre la fórmula de la línea donde se encuentra y la siguiente.

Corregir en todas las fórmulas donde lo utilizaste.

# Ejercicio 28

Cambiar el $\bar p$ `\bar p` por $\hat p$ `\hat p`.

En la conclusión colocar:  ``No hay suficiente evidencia estadística para rechazar la hipótesis nula".

Realizar los cálculos de esta prueba en __R__

```{r}
p <- 0.39
p_0 <- 0.41
n <- 350
alpha <- 0.02

P <- (p-p_0)*sqrt(n)/(sqrt(p_0*(1-p_0)))
P

Z_alpha <-qnorm(p=alpha/2, mean = 0,sd=1)
Z_alpha
```

Ésta es una prueba de dos colas por lo tanto el gráfico correspondiente sería el siguiente

```{r,echo=TRUE}
x<-seq(-4,4,0.01)
y<-dnorm(x,mean=0, sd=1)
cuantil1<- qnorm(1-(alpha/2))
cuantil2<- qnorm(alpha/2)

f<-ggplot(mapping = aes(x,y))+geom_line(colour = "blue")+

      geom_area(mapping = aes(x,y), fill = "blue",alpha = .2)+
      geom_area(mapping = aes(x= ifelse(x>=cuantil1,x,cuantil1),y),
                fill = "blue", alpha=0.4)+
      geom_area(mapping = aes(x= ifelse(x<=cuantil2,x,cuantil2),y), 
                fill = "blue", alpha=0.4)+
      
      geom_segment(aes(x = cuantil1, y =0 , xend = cuantil1,
                       yend = dnorm(cuantil1,mean=0, sd=1)),
                   colour = "black",linetype=2)+
      geom_segment(aes(x = cuantil2, y =0 , xend = cuantil2,
                       yend = dnorm(cuantil2,mean=0, sd=1)),
                   colour = "black",linetype=2)+
      geom_segment(aes(x = P, y =0 , xend = P, 
                       yend = dnorm(P,mean=0, sd=1)), 
                   colour = "red",linetype=1)+
      
        annotate("text", x=P, y =-0.02, label ="P", parse = TRUE)+
        annotate("text", x=cuantil1, y =-0.02, label="'Z'[alpha/2]",
                 parse = TRUE)+
        annotate("text", x=cuantil2, y =-0.02, label="-'Z'[alpha/2]",
                 parse = TRUE)+
        annotate("text", x=0, y = 0.1, label="'Aceptar H'[0]",
                 parse = TRUE)+
        annotate("text", x=cuantil1+0.5, y=0.05, label="'Rechazar H'[0]",
                 parse = TRUE)+
        annotate("text", x=cuantil2-0.5, y=0.05, label="'Rechazar H'[0]",
                 parse = TRUE)+
  
      ylim(-0.05,0.41)+
      xlim(-4,4)+
      labs( title = "Prueba de dos colas Distribución Normal",
            x = " ", y = " ",caption = "http://synergy.vision/" )+
      vision 
credits(f)
```

# Ejercicio 29

Cambiar el $\bar p$ `\bar p` por $\hat p$ `\hat p`.

Realizar los cálculos en __R__ igual que el ejercicio 28.

En la conclusión agregar cual es la teória sugerida.

# Ejercicio 30

Cambiar el $\bar p$ `\bar p` por $\hat p$ `\hat p`.

Realizar los cálculos en __R__ igual que el ejercicio 28.

En la conclusión agregar la afirmación de Rick.

# Ejercicio 31

En la fórmula del estadístico cambiar `\mathcal{T}` por `T` (solamente colocarla en mayúscula), `\bar{x}` por `\overline{X}` y la desviación estandar colocarla en mayúscula `S`. Realizar esta obsevación en todas las partes donde aparezca (no es sólo para este ejercicio).

Agregar los cálculos para esta prueba con __R__

```{r}
alpha <- 0.05
n <- 12
mu_0 <- 825000
X_bar <- 780000
S<-49000

T<-(X_bar-mu_0)/(S/sqrt(n));T #Valor del estadístico

t_alpha<-qt(alpha,df=n-1);t_alpha #Valor crítico
```

Colocar en la conclusión: ``Existe suficiente evidencia estadística para rechazar la hipótesis nula, es decir, aceptamos que el valor estimado medio de las casas del prestigioso suburbio de Chicago es menos que 825,000\$.

# Ejercicio 32

Igual que el ejercicio 31, realizar los calculos en __R__. Y en la conclusión colocar: ``existe suficiente evidencia estadística para rechazar la hipótesis nula".

# Ejercicio 33

Realizar los cálculos en __R__ igual que el ejercicio 28, e incluir en la conclusión ``existe suficiente evidencia estadística para rechazar la hipótesis nula".

# Ejercicio 34

Colocar los comandos en __R__ que dan esos resultados.

# Ejercicio 35

Las mismas observaciones que el ejercicio 28.

# Ejercicio 36

Colocar los comando para realizar los calculos en __R__, adicional usar el comando `t.text()`.

# Ejercicio 37

Realizar los calculos en __R__ igual que el ejercicio 28, agregar en la conclusión: ``existe suficiente evidencia estadística para rechazar la hipótesis nula".

# Ejercicio 38




