---
title: "Ejercicios"
author: "Synergy Vision"
date: "Diciembre de 2017"
output: pdf_document
fontsize: 12pt
---
```{r setup,include=FALSE}
library(knitr)
library('ggplot2')
library('scales')
```
##
1. La compañía High Perfomance Bicycle Products de Chape Hill, Carolina del Norte, hizo un muestreo de sus registros de embarque para cierto día con los siguientes resultados:
\
\begin{center}
\textbf{\underline{Tiempo entre la recepción de una orden y su entrega (en días)}}
\begin{tabular}{l c c c c c c c c c r}
4 & 12 & 8 & 14 & 11 & 6 & 7 & 13 & 13 & 11 \\
11 & 20 & 5 & 19 & 10 & 15 & 24 & 7 & 29 & 6
\end{tabular}
\end{center}
\
Construya una distribución de frecuencias para estos datos y una distribución de frecuencias relativas. Use intervalos de 6 días. 

\begin{itemize}
\item[a)] ¿Qué puede asegurar acerca de la efectividad del procesamiento de pedidos a partir de la distribución de frecuencias?

\item[b)] Si la compañía desea asegurar que la mitad de sus entregas se hagan en 10 días o menos, ¿Puede determinar, a partir de la distribución de frecuencias, si han logrado esta meta?

\item[c)] ¿Qué puede hacer con los datos si tiene una distribución de frecuencias relativas, que es difícil lograr con sólo una distribución de frecuencias?
\end{itemize} 

\textbf{\underline{Solución:}}

Construyamos una distribución de frecuencias y una distribución de frecuencias relativas:

```{r}
dias<-c(4,12,8,14,11,6,7,13,13,11,11,20,5,19,10,15,24,7,29,6)
Intervalos<-cut(dias,breaks=c(seq(1,31,by=6)),include.lowest=T,right=F)
conteo<-table(Intervalos)
df<-data.frame(conteo)
colnames(df)<-c('Intervalos','Frecuencia')
kable(df)
```

Añadiendo las frecuencias relativas tenemos

```{r}
fr<-transform(df,Fr=prop.table(Frecuencia))
colnames(fr)<-c('Intervalos','Frecuencia','Frecuencia Relativa')
kable(fr)
```

\begin{itemize}
\item[a)] La mayor frecuencia está en el intervalo de [7,13) días, observando 8 entregas y en los intervalos vecinos a este.

\item[b)] No, no se puede determinar que la compañía asegure la mitad de sus entregas en 10 días o menos a partir de la distribución de frecuencias, ya que entre los días 1 y 12 hay una frecuencia de 12 entregas que representan mas de la mitad de ellas, sin embargo, se pierde información de la frecuencia de entregas entre los días 1 y 10.

\item[c)] Una distribución de frecuencias relativas describe los porcentajes del número total de observaciones correspondientes, lo que hace que sea mas fácil el manejo de los datos
\end{itemize}

2. La Oficina de Estadística Laboral ha definido una muestra de 30 comunidades de todo Estados Unidos y compiló los precios de productos básicos en cada comunidad al principio y al final del mes de agosto, con el fin de encontrar cuánto ha variado aproximadamente el Índice de Precios al Consumidor (IPC) (CPI,Consumer Price Index) durante ese mes. Los cambios porcentuales en los precios para las 30 comunidades son:
\
\begin{center}
\begin{tabular}{l c c c c c c c c r}
0.7 & 0.4 & -0.3 & 0.2 & -0.1 & 0.1 & 0.3 & 0.7 & 0.0 & -0.4 \\
0.1 & 0.5 & 0.2 & 0.3 & 1.0 & -0.3 & 0.0 & 0.2 & 0.5 & 0.1 \\
-0.5 & -0.3 & 0.1 & 0.5 & 0.4 & 0.0 & 0.2 & 0.3 & 0.5 & 0.4\\
\end{tabular}
\end{center}

\begin{itemize}
\item[a)] Ordene los datos en un arreglo ascendente.
\item[b)] Utilizando las siguientes cuatro clases de igual tamaño, construya una distribución de frecuencias: -0.5 a -0.2 , -0.1 a 0.2 , 0.3 a 0.6 y 0.7 a 1.0.
\item[c)] ¿Cuántas comunidades tienen precios que no han cambiado o que se han incrementado en menos de 1.0\%?
\item[d)] ¿Son estos datos continuos o discretos?
\end{itemize}
**\underline{Solución:}**

a) Ordenemos los datos en forma ascendente: 
\
\begin{center}
\begin{tabular}{l c c c c c c c c r}
-0.5 & -0.4 & -0.3 & -0.3 & -0.3 & -0.1 & 0.0 & 0.0 & 0.0 & 0.1 \\
0.1 & 0.1 & 0.1 & 0.2 & 0.2 & 0.2 & 0.2 & 0.3 & 0.3 & 0.3 \\
0.4 & 0.4 & 0.4 & 0.5 & 0.5 & 0.5 & 0.5 & 0.7 & 0.7 & 1.0\\
\end{tabular}
\end{center}

**\underline{En R:}**

Usando el comando `sort()` ordenamos los datos en una forma ascendente:

```{r,comment=''}
arreglo<-c(0.7,0.4,-0.3,0.2,-0.1,0.1,0.3,0.7,0.0,-0.4,0.1,0.5,0.2,0.3,1.0,-0.3
,0.0,0.2,0.5,0.1,-0.5,-0.3,0.1,0.5,0.4,0.0,0.2,0.3,0.5,0.4)
sort(arreglo)
```

b) Utilizando las cuatro clases de igual tamaño, construyamos una distribución de frecuencias:

```{r}
ipc<-c(-0.5,-0.4,-0.3,-0.3,-0.3,-0.1,0.0,0.0,0.0,0.1,0.1,0.1,0.1,
       0.2,0.2,0.2,0.2,0.3,0.3,0.3,0.4,0.4,0.4,0.5,0.5,0.5,0.5,0.7,0.7,1.0)
Intervalos<-cut(ipc,breaks=c(-0.5,-0.2,0.2,0.6,1.0),include.lowest=T)
conteo<-table(Intervalos)
df<-data.frame(conteo)
colnames(df)<-c('Intervalos','Frecuencia')
kable(df)
```

c) Las comunidades que han incrementado en menos de 1.0% estan entre un ipc 0.0-0.9, lo cual son 23 comunidades.

d) Los datos son continuos ya que ellos son fraccionarios.

3. Las listas de la bolsa de valores por lo general contienen el nombre de la compañia, las ofertas superior e inferior, el precio de cierre y el cambio con respecto al precio de cierre del día anterior. A continuación presentamos un ejemplo:
\
\begin{table}[h]
\begin{center}
\begin{tabular}{c c c c c}
Nombre & Oferta superior & Oferta inferior & Cierre & Cambio \\ \midrule
Sistemas asociados & 11$\frac{1}{2}$ & 10$\frac{7}{8}$ & 11$\frac{1}{4}$ & +$\frac{1}{2}$ \\
\end{tabular}
\end{center}
\end{table}
\
¿Se trata de una distribución: a) de todos los valores de la Bolsa de Valores de Nueva York por industria, b) por precios al cierre de un día determinado y c) por cambios en los precios de un día dado?

¿La distribución es

1) cuantitativa o cualitativa?
2) continua o discreta?
3) de \textit{extremo} abierto o cerrado?

¿Respondería de manera diferente al inciso c) si el cambio fuera expresado sólo como "mayor","menor" o "sin cambio"?

**\underline{Solución:}**

Esta distribución se trata sobre los precios al cierre de un día determinado de alguna cierta compañía y su cambio en los precios de un día dado.

Esta distribución es:

a) Cualitativa
b) Discreta
c) De \textit{extremo} cerrado

No se respondería distinto ya que para el día dado observariamos el cambio que se hizo para dicho día.

4. Pamela Mason, asesora de una pequeña empresa local de corretaje, intenta diseñar programas de inversión atractivos para jubilados. Ella sabe que si un inversionista potencial pudiera obtener cierto nivel de intereses, estaría dispuesto a invertir su capital, y que debajo de cierto nivel de interes, no estaría dispuesto hacerlo. De un grupo de 50 individuos, Pamela obtuvo los datos siguientes respecto a los diferentes niveles de intereses por cada individuo para invertir $1,000:

```{r,echo=FALSE}
dolares<-c(70,74,75,76,77,78,79,80,81,81,81,82,82,82,83,84,84,85,85,85,86,86,
           86,87,87,87,88,88,88,89,89)
Intervalos<-cut(dolares,breaks=c(70,74,79,84,89),include.lowest=T)
conteo<-table(Intervalos)
df<-data.frame(conteo)
colnames(df)<-c('Punto de indiferencia','Frecuencia')
kable(df)
```

```{r,echo=FALSE}
dolares<-c(90,90,90,91,91,92,92,93,93,94,94,95,96,99,100,101,104,105,109)
Intervalos<-cut(dolares,breaks=c(90,94,99,104,109),include.lowest=T)
conteo<-table(Intervalos)
df<-data.frame(conteo)
colnames(df)<-c('Punto de indiferencia','Frecuencia')
kable(df)
```

\begin{itemize}
\item[a)] Construya distribuciónes de frecuencias relativas acumuladas "menor que" y
"mayor que".
\item[b)] Grafique las dos distribuciones del inciso a) como ojivas de frecuencias relativas.
\end{itemize}

**\underline{Solución:}**

a) Construyamos las distribuciones de frecuencias relativas acumuladas,

\begin{table}[h]
\begin{center}
\begin{tabular}{|l|c|c|}
\hline
Clase & Frecuencia acumulada & Frecuencia relativa acumulada \\ \hline \hline
menor que 70 \$ & 0 & 0 \\ \hline
menor que 75 \$ & 2 & 2/50 \\ \hline
menor que 80 \$ & 7 & 7/50 \\ \hline
menor que 85 \$ & 17 & 17/50 \\ \hline
menor que 90 \$ & 31 & 31/50 \\ \hline
menor que 95 \$ & 42 & 42/50 \\ \hline
menor que 100 \$ & 45 & 45/50 \\ \hline
menor que 105 \$ & 48 & 48/50 \\ \hline
menor que 110 \$ & 50 & 50/50 \\ \hline
\end{tabular}
\end{center}
\end{table}
\
Hagamos ahora la distribución de frecuencia relativa acumulada "mayor que",

\begin{table}[h]
\begin{center}
\begin{tabular}{|l|c|c|}
\hline
Clase & Frecuencia acumulada & Frecuencia relativa acumulada \\ \hline \hline
mayor que 69 \$ & 50 & 1 \\ \hline
mayor que 74 \$ & 48 & 48/50 \\ \hline
mayor que 79 \$ & 43 & 43/50 \\ \hline
mayor que 84 \$ & 33 & 33/50 \\ \hline
mayor que 89 \$ & 19 & 19/50 \\ \hline
mayor que 94 \$ & 8 & 8/50 \\ \hline
mayor que 99 \$ & 5 & 5/50 \\ \hline
mayor que 104 \$ & 2 & 2/50 \\ \hline
mayor que 109 \$ & 0 & 0 \\ \hline
\end{tabular}
\end{center}
\end{table}

b) Graficando las dos ojivas tenemos:

```{r,echo=FALSE,fig.height=4}
dat<-data.frame(clase=c(70,75,80,85,90,95,100,105,110),facum.menor=c(0,2/50,7/50,17/50,31/50,42/50,45/50,48/50,1))
ggplot(dat,mapping=aes(clase,facum.menor))+geom_point(colour='blue')+geom_line(colour='blue')+labs(x = 'Ojiva "Menor que"', y = 'Frecuencia relativa acumulada')
```

```{r,echo=FALSE,fig.height=4}
dat1<-data.frame(clase1=c(69,74,79,84,89,94,99,104,109),facum.menor1=c(1,48/50,43/50,33/50,19/50,8/50,5/50,2/50,0))
ggplot(dat1,mapping=aes(clase1,facum.menor1))+geom_point(colour='blue')+geom_line(colour='blue')+labs(x = 'Ojiva "Mayor que"', y = 'Frecuencia relativa acumulada')
```

Podemos ver en las dos ojivas que el punto medio es cercano a los 90$.

\newpage

5. La Asociación nacional de vendedores de bienes raíces de Estados Unidos recabó los datos siguientes de una muestra de 130 vendedores, que representan sus ingresos totales por comisiones anuales:
\
\begin{center}
\begin{tabular}{c c}
Ingresos & Frecuencia \\ \midrule
\$ 5.000 o menos & 5 \\
5.001-10.000 & 9 \\
10.001-15.000 & 11 \\
15.001-20.000 & 33 \\
20.001-30.000 & 37 \\
30.001-40.000 & 19 \\
40.001-50.000 & 9 \\
Más de 50.000 & 7 \\
\end{tabular}
\end{center}

Construya una ojiva que le ayude a responder las preguntas siguientes:

a) ¿Aproximadamente qué proporción de vendedores gana más de $25.000?
b) ¿Alrededor de cuánto gana el vendedor "medio" de la muestra?
c) ¿Cuál es el ingreso aproximado al año de un vendedor cuyo desempeño es cercano al 25% del ingreso máximo anual esperado?

**\underline{Solución:}**

Construyamos una ojiva "Mayor que" de frecuencias relativas acumuladas,

\begin{table}[h]
\begin{center}
\begin{tabular}{|l|c|c|}
\hline
Clase & Frecuencia acumulada & Frecuencia relativa acumulada \\ \hline \hline
mayor que 0 \$ & 130 & 1 \\ \hline
mayor que 5.000 \$ & 125 & 125/130 = 0.961 \\ \hline
mayor que 10.000 \$ & 116 & 116/130 = 0.892 \\ \hline
mayor que 15.000 \$ & 105 & 105/130 = 0.807 \\ \hline
mayor que 20.000 \$ & 72 & 72/130 = 0.553 \\ \hline
mayor que 30.000 \$ & 35 & 35/130 = 0.269 \\ \hline
mayor que 40.000 \$ & 16 & 16/30 = 0.123 \\ \hline
mayor que 50.000 \$ & 7 & 7/130 = 0.053\\ \hline
\end{tabular}
\end{center}
\end{table}

Graficando tenemos:

```{r,echo=FALSE,fig.height=4}
dat2<-data.frame(clase2=c(0,5000,10000,15000,20000,30000,40000,50000),facum.menor2=c(1,125/130,116/130,105/130,72/130,35/130,16/130,7/130))
ggplot(dat2,mapping=aes(clase2,facum.menor2))+geom_point(colour='blue')+geom_line(colour='blue')+labs(x = 'Ojiva "Mayor que"', y = 'Frecuencia relativa acumulada')
```


a) Podemos asegurar que alrededor del 27% de los vendedores ganan mas de \$25.000, pues se pierde información para los vendedores que ganan mas de $20.000.

b) El vendedor medio gana alrededor de $20.000.

c) El ingreso anual aproximado de un vendedor cuyo desempeño es cercano al 25% del ingreso máximo anual es de alrededor de $30.000.

\newpage

6. Considere la siguiente información acerca de la cantidad de empleos no agrícolas (en miles de trabajadores) durante marzo de 1992 en Estados Unidos, incluyendo Puerto Rico y las Islas Vírgenes:

\begin{footnotesize}
\begin{center}
\begin{tabular}{l r@{,}p{2.2cm} l r}
Alabama & 1.639 & 0 & Montana & 299,3\\
Alaska & 235 & 5 & Nebraska & 730,6\\
Arizona & 1.510 & 0 & Nevada & 638,4\\
Arkansas & 951 & 1 & New Hampshire & 466,5\\
California & 12.324 & 3 & New Jersey & 3.390,7\\
Colorado & 1.552 & 7 & New Mexico & 583,3\\
Connecticut & 1.510 & 6 & New York & 7.666,4\\
Delaware & 335 & 2 & North Carolina & 3.068,3\\
Distrito de Columbia & 667 & 0 & North Dakota & 271,0\\
Florida & 5.322 & 8 & Ohio & 4.709,9\\
Georgia & 2.927 & 1 & Oklahoma & 1.196,9\\
Hawaii & 546 & 3 & Oregon & 1.245,6\\
Idaho & 400 & 4 & Pennsylvania & 4.992,1\\
Illinois & 5.146 & 2 & Rhode Island & 413,2\\
Indiana & 2.496 & 3 & South Carolina & 1.494,6\\
Iowa & 1.229 & 2 & South Dakota & 295,6\\
Kansas & 1.108 & 3 & Tennessee & 2.178,6\\
Kentucky & 1.474 & 8 & Texas & 7.209,7\\
Louisiana & 1.617 & 5 & Utah & 752,2\\
Maine & 500 & 0 & Vermont & 244,8\\
Maryland & 2.037 & 3 & Virginia & 2.792,4\\
Massachusetts & 2.751 & 6 & Washington & 2.165,8\\
Michigan & 3.828 & 9 & West Virginia & 622,1\\
Minnesota & 2.117 & 1 & Wisconsin & 2.272,1\\
Mississippi & 940 & 9 & Wyoming & 198,0\\
Missouri & 2.275 & 9 & Puerto Rico & 842,2\\
 & & & Islas Vírgenes & 42,4
\end{tabular}
\end{center}
\end{footnotesize}

a) Organice los datos en diez clases mutuamente excluyentes de igual ancho.
b) Determine las frecuencias absolutas y relativas que caen dentro de cada clase.
c) ¿Son estos datos discretos o continuos?
d) Construya una distribución y una ojiva de frecuencias acumuladas "menor que" para la distribución de frecuencias relativas del inciso b).
e) Con base en la ojiva del inciso d. ¿qué fracción de los estados tiene un nivel de empleo no agrícola mayor a los tres millones?

**\underline{Solución:}**

a) Para organizar los datos en 10 clases de igual ancho, usarmos la siguiente ecuación:
\begin{equation*}
\textit{Ancho del intervalo} = \frac{x_{max} - x_{min}}{k}
\end{equation*}

donde $x_{max}$ es el valor más grande de los datos, que en este caso es California con 12.324,3 , $x_{min}$ es el valor más pequeño de los datos que le corresponde a las Islas Vírgenes con 42,4 y $k$ la cantidad de clases deseadas. Así sustituyendo estos valores en la ecuación nos queda:

\begin{equation*}
\begin{split}
\textit{Ancho del intervalo} &= \frac{12.324,3 - 42,4}{10}\\
&=1.228,2
\end{split}
\end{equation*}

**\underline{En R:}**
```{r,comment=''}
x_max<-12324.3
x_min<-42.4
k<-10
Ancho_Intervalo<-round((x_max-x_min)/k,1)
Ancho_Intervalo
```


Organizando nuestros datos en diez clases tenemos:
\
\begin{small}
\begin{center}
\begin{tabular}{|c|p{5cm}|}
\hline
Clase & Estados \\ \hline
42,4 - 1.270,5 & Alaska, Arkansas, Delaware, Dist de Columbia, Hawaii, Idaho, Iowa, Kansas, Maine, Mississippi, Montana, Nebraska, Nevada, New Hampshire, New Mexico, North Dakota, Oklahoma, Oregon, Rhode Island, South Dakota, Utah, Vermont, West Virginia, Wyoming, Puerto Rico, Islas Vírgenes \\ \hline
1.270,6 - 2.498,7 & Alabama, Arizona, Colorado, Connecticut, Indiana, Kentucky, Louisiana, Maryland, Minnesota, Missouri, South Carolina, Tennessee, Washington, Wisconsin \\ \hline
2.498,8 - 3.726,9 & Georgia, Massachusetts, New Jersey, North Carolina, Virginia\\ \hline
3.727 - 4.955,1 & Michigan, Ohio \\ \hline
4.955,2 - 6.183,3 & Floridad, Illinois, Pennsylvania \\ \hline
6.183,4 - 7.411,5 & Texas \\ \hline
7.411,6 - 8.639,7 & New York \\ \hline
8.639,8 - 9.867,9 & - \\ \hline
9.868 - 11.096,1 & - \\ \hline
11.096,2 - 12.324,3 & California \\ \hline
\end{tabular}
\end{center}
\end{small}

\newpage

b) Las frecuencias absolutas y relativas que caen en cada clase son:

\begin{small}
\begin{table}[h]
\begin{center}
\begin{tabular}{|c|c|c|}
\hline
Clase & Frecuencia & Frecuencia Relativa \\ \hline \hline
42,4 - 1.270,5 & 26 & 0.49 \\ \hline
1.270,6 - 2.498,7 & 14 & 0.26\\ \hline
2.498,8 - 3.726,9 & 5 & 0.09\\ \hline
3.727 - 4.955,1 & 2 & 0.03\\ \hline
4.955,2 - 6.183,3 & 3 & 0.05 \\ \hline
6.183,4 - 7.411,5 & 1 & 0.01 \\ \hline
7.411,6 - 8.639,7 & 1 & 0.01 \\ \hline
8.639,8 - 9.867,9 & 0 & 0 \\ \hline
9.868 - 11.096,1 & 0 & 0 \\ \hline
11.096,2 - 12.324,3 & 1 & 0.01 \\ \hline
\end{tabular}
\end{center}
\end{table}
\end{small}

**\underline{En R:}**

Construyamos ahora en **R** la distribución de frecuencias absolutas y relativas. 

```{r}
empleos<-c(rep(50,26),rep(2000,14),rep(3000,5),rep(4000,2),rep(5000,3),7000,8000,12000)
Intervalos<-cut(empleos,breaks = c(42.4,1270.5,2498.7,3726.9,4955.1,6183.3,7411.5,8639.7,9867.9,11096.1,12324.3),include.lowest = T,right = T)
conteo<-table(Intervalos)
df<-data.frame(conteo)
colnames(df)<-c('Intervalos','Frecuencia')
kable(df)
```

Añadiendo las frecuencias relativas tenemos:

\newpage

```{r}
fr<-transform(df,Fr=prop.table(Frecuencia))
colnames(fr)<-c('Intervalos','Frecuencia','Frecuencia Relativa')
kable(fr)
```


c) Los datos presentados en el enunciado son continuos, ya que estos son mediciones númericas.

d) Construyamos una ojiva "Menor que" de frecuencias relativas acumuladas,
\
\begin{table}[h]
\begin{center}
\begin{tabular}{|l|c|c|}
\hline
Clase & Frecuencia acumulada & Frecuencia relativa acumulada \\ \hline \hline
menor que 42,4  & 0 & 0 \\ \hline
menor que 1.270,6 & 26 & 26/53 \\ \hline
menor que 2.498,8 & 40 & 40/53 \\ \hline
menor que  3.727 &  45 &  45/53 \\ \hline
menor que 4.955,2 & 47 &  47/53 \\ \hline
menor que 6.183,4 & 50 & 50/53  \\ \hline
menor que 7.411,6 & 51 &  51/53 \\ \hline
menor que 8.639,8 & 52 & 52/53 \\ \hline
menor que  9.868 & 52 & 52/53 \\ \hline
menor que  11.096,2 & 52 & 52/53 \\ \hline
menor que  12.324,4 & 53 & 53/53 \\ \hline
\end{tabular}
\end{center}
\end{table}

Graficando tenemos:

```{r,echo=FALSE,fig.height=4}
dat3<-data.frame(clase3=c(42.4,1270.6,2498.8,3727,4955.2,6183.4,7411.6,8639.8,9868,11096.2,12324.4),facum.menor3=c(0,26/53,40/53,45/53,47/53,50/53,51/53,52/53,52/53,52/53,1))
ggplot(dat3,mapping=aes(clase3,facum.menor3))+geom_point(colour='blue')+geom_line(colour='blue')+labs(x = 'Ojiva "Mayor que"', y = 'Frecuencia relativa acumulada')
```
e) Alrededor de un 15% de los estados de Estados Unidos tienen un nivel de empleo no agrícola mayor a los tres millones de trabajadores.

\newpage

7. La compañía Hanna Equipment, vende equipos mecánicos para compañías agropecuarias de países en desarrollo. Un incendio reciente arrojó un saldo de dos empleados con quemaduras y la destrucción de la mayor parte de los archivos de la compañía. Karl Slayden acaba de ser contratado para ayudar a reconstruirla. Encontró registros de ventas correspondientes a los últimos dos meses:
\
\begin{table}[h]
\begin{center}
\begin{tabular}{c c c}
\begin{tabular}{c c}
País & Núm. de ventas \\ \midrule
1 & 3 \\
2 & 1 \\
3 & 1 \\
4 & 8 \\
5 & 3 \\
6 & 5 \\
7 & 4 \\
8 & 9 \\
9 & 5 \\
10 & 1 \\
\end{tabular} &
\begin{tabular}{c c}
País & Núm. de ventas \\ \midrule
11 & 3 \\
12 & 7 \\
13 & 1 \\
14 & 1 \\
15 & 5 \\
16 & 6 \\
17 & 6 \\
18 & 2 \\
19 & 2 \\
20 & 1 \\
\end{tabular} &
\begin{tabular}{c c}
País & Núm. de ventas \\ \midrule
21 & 1 \\
22 & 1 \\
23 & 1 \\
24 & 7 \\
25 & 3 \\
26 & 1 \\
27 & 1 \\
28 & 5 \\
 &  \\
 &  \\
\end{tabular}
\end{tabular}
\end{center}
\end{table}

a) Ordene los datos de ventas en un arreglo descendente.
b) Construya dos distribuciones de frecuencias relativas del número de ventas una con tres clases y la otra con nueve. Compare las dos distribuciones. Si Slayden no sabe nada de los patrones de ventas de Hanna, piense en las conclusiones que podría sacar acerca de la variabilidad de las ventas de un país a otro.

**\underline{Solución:}**

a) Ordenemos los datos de ventas en forma descendente:
\
\begin{table}[h]
\begin{center}
\begin{tabular}{c c c}
\begin{tabular}[t]{c}
Núm. de ventas \\ \midrule
9 \\
8 \\
7 \\
7 \\
6 \\
6 \\
5 \\
5 \\
5 \\
5 \\
\end{tabular} &
\begin{tabular}[t]{c}
Núm. de ventas \\ \midrule
4 \\
3 \\
3 \\
3 \\
3 \\
2 \\
2 \\
1 \\
1 \\
1 \\
\end{tabular} &
\begin{tabular}[t]{c}
Núm. de ventas \\ \midrule
1 \\
1 \\
1 \\
1 \\
1 \\
1 \\
1 \\
1 \\
\end{tabular}
\end{tabular}
\end{center}
\end{table}

\newpage

**\underline{En R:}**

Usamos el comando `sort()` para ordenar los datos en una forma descendente con el parámetro `decreasing=TRUE`:

```{r,comment=''}
ventas<-c(3,1,1,8,3,5,4,9,5,1,3,7,1,1,5,6,6,2,2,1,1,1,1,7,3,1,1,5)
sort(ventas,decreasing = TRUE)
```

b) Construyamos dos distribuciones de frecuencias relativas, una de 3 clases y otra de 9 clases, esto es:
\
\begin{table}[h]
\begin{center}
\begin{tabular}{c c}
\begin{tabular}[t]{|c|c|}
\hline
Clase & Frecuencia Relativa \\ \hline \hline
1-3 & 17/28 \\ \hline
4-6 & 7/28 \\ \hline
7-9 & 4/28 \\ \hline
\end{tabular} &
\begin{tabular}[t]{|c|c|}
\hline
Clase & Frecuencia Relativa \\ \hline \hline
1 & 11/28 \\ \hline
2 & 2/28 \\ \hline
3 & 4/28 \\ \hline
4 & 1/28 \\ \hline
5 & 4/28 \\ \hline
6 & 2/28 \\ \hline
7 & 2/28 \\ \hline
8 & 1/28 \\ \hline
9 & 1/28 \\ \hline
\end{tabular}
\end{tabular}
\end{center}
\end{table}
\
Podemos notar en las dos distribuciones que los menores números de ventas de equipos tienen la mayor proporción de ventas de los 28 países. Las conclusiones que podría sacar Slayden son que entre menos equipos se vendan por país, estas tendran una mayor proporción de ventas.

**\underline{En R:}**

Construyamos primero la distribución de frecuencias con 3 clases:

```{r}
ventas<-c(3,1,1,8,3,5,4,9,5,1,3,7,1,1,5,6,6,2,2,1,1,1,1,7,3,1,1,5)
Intervalos<-cut(ventas,breaks = c(1,3,6,9),include.lowest = T,right = T)
conteo<-table(Intervalos)
df<-data.frame(conteo)
colnames(df)<-c('Intervalos','Frecuencia')
kable(df)
```

Añadiendo las frecuencias relativas tenemos:

```{r}
fr<-transform(df,Fr=prop.table(Frecuencia))
colnames(fr)<-c('Intervalos','Frecuencia','Frecuencia Relativa')
kable(fr)
```

Ahora construyamos la distribución de frecuencias con 9 clases:

```{r}
ventas<-c(3,1,1,8,3,5,4,9,5,1,3,7,1,1,5,6,6,2,2,1,1,1,1,7,3,1,1,5)
Intervalos<-cut(ventas,breaks = c(0,1,2,3,4,5,6,7,8,9),include.lowest = T,right = T)
conteo<-table(Intervalos)
df<-data.frame(conteo)
colnames(df)<-c('Intervalos','Frecuencia')
kable(df)
```

Añadiendo las frecuencias relativas tenemos:

\newpage

```{r}
fr<-transform(df,Fr=prop.table(Frecuencia))
colnames(fr)<-c('Intervalos','Frecuencia','Frecuencia Relativa')
kable(fr)
```

\newpage

8. El gerente de Fresh Foods, una tienda de abarrotes en Utah, piensa ampliar las horas de servicio de la tienda del horario actual de 7 A.M. a 11 P.M., a 24 horas. Con base en la información de Information Resources, Inc., una empresa de investigación de mercados a nivel nacional, el número estimado de clientes por hora sería el mostrado en la siguiente tabla. Presente los datos de manera que ayude al consejo directivo a tomar una decisión acerca de la propuesta. ¿Existen limitaciones sobre el uso de estos datos para la decisión de negocios?
\
\begin{table}[h]
\begin{center}
\begin{tabular}{c c}
\begin{tabular}{c c}
Hora inicial & Número de clientes \\ \midrule
Media noche & 3 \\
1 A.M. & 3 \\
2 A.M. & 3 \\
3 A.M. & 3 \\
4 A.M. & 3 \\
5 A.M. & 3 \\
6 A.M. & 3 \\
7 A.M. & 35 \\
8 A.M. & 70 \\
9 A.M. & 140 \\
10 A.M. & 210 \\
11 A.M. & 280 \\
\end{tabular} &
\begin{tabular}{c c}
Hora inicial & Número de clientes \\ \midrule
Media día & 252 \\
1 P.M. & 224 \\
2 P.M. & 168 \\
3 P.M. & 224 \\
4 P.M. & 196 \\
5 P.M. & 224 \\
6 P.M. & 168 \\
7 P.M. & 112 \\
8 P.M. & 56 \\
9 P.M. & 28 \\
10 P.M. & 14 \\
11 P.M. & 3 \\
\end{tabular}
\end{tabular}
\end{center}
\end{table}

**\underline{Solución:}**

Construyamos una distribución de frecuencias absolutas y relativas con los datos proporcionados por la empresa Information Resources Inc, para poder tomar una desición acerca de la propuesta, consideremos 4 clases formadas por el horario de atención para el estimado de clientes por hora formadas de la siguiente manera: 12 A.M. - 6 A.M. , 7 A.M. - 12 P.M. , 1 P.M. - 6 P.M. , 7 P.M. - 11 P.M.
\
\begin{table}[h]
\begin{center}
\begin{tabular}{|c|c|c|}
\hline
Clase & Frecuencia & Frecuencia Relativa \\ \hline \hline
12 A.M. - 6 A.M. & 21 & 21/2425 = 0,8\% \\ \hline
7 A.M. - 12 P.M. & 987 & 987/2425 = 40,7\% \\ \hline
1 P.M. - 6 P.M. & 1204 & 1204/2425 = 49,6\% \\ \hline
7 P.M. - 11 P.M. &  213 & 213/2425 = 8,7\% \\ \hline
\end{tabular}
\end{center}
\end{table}
\
Como podemos observar en la tabla, con base en la información suministrada por la empresa, menos del 1% del estimado de clientes se dirigen a los establecimientos entre las 12 A.M. - 6 A.M. por lo que podemos concluir que no es recomendable extender el horario de atención al cliente para la tienda de abarrotes.

**\underline{En R:}**

Para este ejercicio en **R** usaremos el formato 24hrs para el horario de la tienda de abarrotes.

```{r}
hora<-c(rep(5,21),rep(8,987),rep(14,1204),rep(20,213))
Intervalos<-cut(hora,breaks = c(0,7,13,19,23),include.lowest = T,right = F)
conteo<-table(Intervalos)
df<-data.frame(conteo)
colnames(df)<-c('Intervalos','Frecuencia')
kable(df)
```

Añadiendo las frecuencias relativas tenemos:

```{r}
fr<-transform(df,Fr=prop.table(Frecuencia))
colnames(fr)<-c('Intervalos','Frecuencia','Frecuencia Relativa')
kable(fr)
```

\newpage

9. La inversión se convierte cada vez más en una industria global, pero existe un mercado dominante en la competencia por el capital. La siguiente tabla de datos sugiere que unas cuantas casas de bolsa grandes en Nueva York, Tokio y Londres dominan el campo.
\
¿Como presentaria estos datos para mostrar a) la importancia de los tres mercados más importantes y b) la diferencia cualitativa entre las bolsas de valores de Estados Unidos y el Reino Unido?
\
\begin{table}[h]
\begin{center}
\begin{tabular}{p{4cm} p{5cm} p{4cm}}
Mercado & Valores de estadounidenses (miles de millones de dólares) & Valores de otros países (miles de millones de dólares) \\ \midrule
Ámsterdam & \$ 225,69 & n.a. \\
Alemania & 479,89 & n.a. \\
Londres & 1.221,86 & 3.127,93 \\
París & 455,05 & n.a. \\
Suiza & 287,03 & n.a. \\
Nasdaq & 741,56 & 49,8 \\
NYSE & 4.279,63 & 218,56 \\
Tokio & 3.619,02 & n.a. \\
\end{tabular}
\end{center}
\end{table}

**\underline{Solución:}**

a) La mejor forma de presentar a los 3 mercados mas importantes es con un diagrama de barras. Veamos mediante R

```{r,fig.height=3}
mercados<-data.frame(ciudades=c('Londres','NYSE','Tokio'),valores=c(1221.86
,4279.63,3619.02))
ggplot(mercados,aes(x=ciudades,y=valores))+
geom_bar(stat = 'identity',color='black',fill='blue',alpha=0.5)+
labs(x = 'Ciudades', y = 'Valores Estadounidenses')
```


b) Análogo al inciso a) podemos mostrar dos diagramas de barras para mostrar las diferencia entre los valores estadounidenses y de otros países entre las bolsas de Estados Unidos y Reino Unido. Por ejemplo para la bolsa de estados unidos tenemos:

```{r,fig.height=3}
bolsa1<-data.frame(valores=c('Valores Estadounidenses','Valores Otros')
,valor=c(4279.63,218.56))
ggplot(bolsa1,aes(x=valores,y=valor))+
geom_bar(stat = 'identity',color='black',fill='blue',alpha=0.5)+
labs(x = 'Valores estadounidenses y otros', y = 'Valores en el mercado')
```

Para la bolsa del Reino Unido tenemos:

```{r,fig.height=3}
bolsa2<-data.frame(valores=c('Valores Estadounidenses','Valores Otros')
,valor=c(1221.86,3127.93))
ggplot(bolsa2,aes(x=valores,y=valor))+
geom_bar(stat = 'identity',color='black',fill='blue',alpha=0.5)+
labs(x = 'Valores estadounidenses y otros', y = 'Valores en el mercado')
```

\newpage

10. M.T Smith recorre el este de Estados Unidos como representante de ventas del editor de un libro de texto. Recibe una comisión proporcional al volumen de las ventas que haga. Sus ganancias trimestrales en dólares durante los últimos tres años son las siguientes:
\
\begin{table}[h]
\begin{center}
\begin{tabular}{l r c r r}
 & 1er. trimestre & 2do. trimestre & 3er. trimestre & 4to. trimestre \\ \midrule
Año 1 & \$ 10.000 & \$ 5.000 & \$ 25.000 & \$ 15.000 \\
Año 2 & \$ 20.000 & \$ 10.000 & \$ 20.000 & \$ 10.000 \\
Año 3 & \$ 30.000 & \$ 15.000 & \$ 45.000 & \$ 50.000 \\
\end{tabular}
\end{center}
\end{table}

a) Calcule por separado las ganancias promedio de la representante en cada uno de los cuatro trimestres.

b) Calcule por separado las ganancias trimestrales promedio en cada uno de los tres años.

c) Muestre que la media de las cuatro cantidades obtenida en el inciso a) es igual a la media de las tres cantidades que obtuvo en el inciso b). Además, muestre que estas dos cantidades son iguales a la media de los 12 números que se presentan en la tabla. (Ésta es la ganancia promedio trimestral que obtuvo la señorita Smith durante un periodo de tres años.)

**\underline{Solución:}**

a) Calculemos la media por trimestre de la representante mediante R:

```{r,comment=''}
ganancias<-data.frame(Trimestre1=c(10000,20000,30000)
,Trimestre2=c(5000,10000,15000)
,Trimestre3=c(25000,20000,45000)
,Trimestre4=c(15000,10000,50000))
rownames(ganancias)<-c('Año 1','Año 2','Año 3')
ganancias
```

Por lo que la media por trimestre son:
```{r,comment=''}
colMeans(ganancias)
```

En promedio el tercer trimestre de cada año la Sra Smith obtiene sus mayores ganancias.

\newpage

b) Ahora calculemos el promedio trimestral por año, esto da:
```{r,comment=''}
rowMeans(ganancias)
```

En el tercer año la Sra. Smith obtuvo en promedio sus mayores ganancias.

c) Primero calculemos la media de los valores que nos dio el inciso a), esto es:
```{r,comment=''}
mean(colMeans(ganancias))
```

Análogamente hacemos lo mismo para los valores del inciso b)
```{r,comment=''}
mean(rowMeans(ganancias))
```

Finalmente calculemos la media para todos los valores de las ganancias de la representante, esto es
```{r,comment=''}
mean(c(ganancias[,1],ganancias[,2],ganancias[,3],ganancias[,4]))
```

Así podemos observar que las tres cantidades son iguales, es decir, el promedio de las ganancias de la Sra. Smith es de $21.250.

\newpage

11. Lilian Tyson ha sido,durante diez años, la presidenta del comité organizador de la biblioteca municipal. Afirma que durante su cargo ha administrado el presupuesto para el mantenimiento de la biblioteca ambulante del municipio mejor que su antecesor. A continuación presentamos los datos relativos al mantenimiento de la biblioteca ambulante durante quince años, en dólares:

\begin{table}[h]
\begin{center}
\begin{tabular}{c c c}
\begin{tabular}{c c}
Año & Presupuesto\\ \midrule
1992 & \$30.000 \\
1991 & 28.000 \\
1990 & 25.000 \\
1989 & 27.000 \\
1988 & 26.000 \\
\end{tabular} &
\begin{tabular}{c c}
Año & Presupuesto\\ \midrule
1987 & \$24.000 \\
1986 & 19.000 \\
1985 & 21.000 \\
1984 & 22.000 \\
1983 & 24.000 \\
\end{tabular} &
\begin{tabular}{c c}
Año & Presupuesto\\ \midrule
1982 & \$30.000 \\
1981 & 20.000 \\
1980 & 15.000 \\
1979 & 10.000 \\
1978 & 9.000 \\
\end{tabular}
\end{tabular}
\end{center}
\end{table}

\begin{itemize}
\item[a)] Calcule el presupuesto promedio anual para los últimos 5 años (1988-1992).
\item[b)] Calcule el presupuesto promedio anual para los primeros 5 años de gestión (1983-1987).
\item[c)] Calcule el presupuesto promedio anual para los 5 años anteriores a su elección (1978-1982).
\item[d)] Basándose en los resultados de los incisos a),b) y c),¿podría concluir que ha habido una tendencia a aumentar o a disminuir en el presupuesto anual?. ¿La presidenta actual ha ahorrado dinero al municipio?
\end{itemize}

**\underline{Solución:}**

Construyamos en **R** un `data.frame()` para guardar los datos:

```{r,comment=''}
registro<-data.frame(Año=c(1992,1991,1990,1989,1988,1987,1986,1985,1984,1983,1982
,1981,1980,1979,1978),Presupuesto=c(30000,28000,25000,27000,26000,24000
,19000,21000,22000,24000,30000,20000,15000,10000,9000))
registro
```


a) Calculemos la media aritmética para los últimos 5 años de su gestión,

**\underline{En R:}**
```{r,comment=''}
ultimos<-c(30000,28000,25000,27000,26000)
promedio_ultimos<-mean(ultimos)
promedio_ultimos
```

Desde el `data.frame()` tenemos:

```{r,comment=''}
mean(registro[1:5,'Presupuesto'])
```

El promedio de los últimos 5 años de gestión es de $27.200.

b) Calculemos la media aritmética para los primeros 5 años de su gestión,

**\underline{En R:}**
```{r,comment=''}
primeros<-c(24000,19000,21000,22000,24000)
promedio_primeros<-mean(primeros)
promedio_primeros
```

Desde el `data.frame()` tenemos:

```{r,comment=''}
mean(registro[6:10,'Presupuesto'])
```

El promedio de los primeros 5 años de gestión es de $22.000.

c) Calculemos la media aritmética para los 5 años anteriores a su gestión,

**\underline{En R:}**
```{r,comment=''}
anteriores<-c(30000,20000,15000,10000,9000 )
promedio_anterior<-mean(anteriores)
promedio_anterior
```

Desde el `data.frame()` tenemos:

```{r,comment=''}
mean(registro[11:15,'Presupuesto'])
```

El promedio para los 5 años anteriores a su gestión es de $16.800.

d) En base a los resultados de los incisos a),b) y c) podemos observar que ha habido una tendencia de aumento del presupuesto anual.
Por esto, se puede concluir que la presidenta NO ha ahorrado dinero al municipio.

12. Matthews, Young y Asociados, un despacho de asesoría financiera y administrativa, tiene cuatro tipos de profesionales entre su personal: asesores financieros, asociados principales, personal de campo y personal de oficina. Las tasas promedio que se cobran a los clientes por el desempeño de cada una de estas categorías profesionales son 75 dólares/hora,40 dólares/hora, 30 dólares/hora y 15 dólares/hora, respectivamente. Los registros de la firma indican el siguiente número de horas cobradas el año anterior en cada categoría: 8.000, 14.000, 24.000 y 35.000, respectivamente. Si Matthews, Young y Asociados intenta formular una tasa de cobro promedio para estimar cuánto debe cobrar a los clientes en el año siguiente, ¿qué sugeriría que hiciera y cuál cree que sería una tasa apropiada?

**\underline{Solución:}**

Se sugiere usar el promedio ponderado para esta situación, ya que considera las diferentes cantidades de cada profesional.
Veamos que tasa de interés es la apropiada,

El costo total del trabajo realizado es 81.000$, cuyas horas invertidas fueron 3589,96 horas. Por lo que la tasa promedio que debe cobrar a los clientes es de $\frac{81000}{3589,96}=22,56\$/h$.

**\underline{En R:}**

Usamos el comando `weighted.mean()` para calcular la media ponderada:

```{r,comment=''}
x<-c(75,40,30,15)
w<-c(106.6/3589.9,350/3589.9,800/3589.9,2333.3/3589.9) #pesos
weighted.mean(x,w)
```


\newpage

13. Bob Headen desea calcular el factor de crecimiento promedio de su tienda de aparatos de sonido en los últimos 6 años; utilizando una media geométrica, llega a un resultado de 1.24. Los factores de crecimiento individuales de los últimos 5 años fueron 1.19, 1.35, 1.23, 1.19 y 1.30, pero Bob perdió los registros del sexto año después de haber calculado la media. ¿Cuál era ese factor de crecimiento?

**\underline{Solución:}**

Usando la media geométrica, tenemos:

\begin{equation*}
\begin{split}
G &= \sqrt[n]{f_1 \times f_2 \times ... \times f_n}\\
(1,24) &= \sqrt[6]{1,19 \times 1,35 \times 1,23 \times 1,19 \times 1,30 \times Y}\\
(1,24)^6 &= 1,19 \times 1,35 \times 1,23 \times 1,19 \times 1,30 \times Y \\
(1,24)^6 &= 3,056864 \times Y \\
3,635215 &= 3,056864 \times Y \\
Y &=\frac{3,635215}{3,056864} \\
Y &= 1,189197
\end{split}
\end{equation*}

Comprobemos en **R** si en efecto  $Y=1,18$ es el factor de crecimiento:

```{r,comment=''}
factores<-c(1.19,1.35,1.23,1.19,1.30,1.18)
prod(factores)^(1/6)
```


14. Lisa's Quick Stop atrae a sus clientes con la venta de leche a un precio 2% menor que la tienda de abarrotes más grande del pueblo. Los siguientes son los precios de un galón de leche durante un periodo de 2 meses. ¿Cuál es el cambio porcentual promedio del precio en la tienda de Lisa?

\begin{table}[htpb]
\begin{center}
\begin{tabular}{l c c c c c c r}
Semana 1 & Semana 2 & Semana 3 & Semana 4 & Semana 5 & Semana 6 & Semana 7 & Semana 8\\
\hline  
\$2,30&\$2,42&\$2,36&\$2,49&\$2,24&\$2,36&\$2,42&\$2,49\\ \hline
\end{tabular}
\end{center}
\end{table}

**\underline{Solución:}**

Calculemos el cambio de porcentaje promedio usando la media geométrica como medida de tendencia central.

**\underline{En R:}**
```{r,comment=''}
MG<-(2.30*2.42*2.36*2.49*2.24*2.36*2.42*2.49)^(1/8)
MG
```
El cambio de porcentaje promedio de los precios en la tienda de Lisa en 2 meses es de 2,38%.

\newpage

15. Swifty Markets compara los precios de artículos idénticos vendidos en sus tiendas de alimentos. Los precios siguientes, en dólares, corresponden a una libra de tocino, verificados las semana pasada.

\begin{center}
\begin{tabular}{l c c c c c c c c r}
\$ 1,08 & 0,98 & 1,09 & 1,24 & 1,33 & 1,14 & 1,55 & 1,08 & 1,22 & 1,05\\
\end{tabular}
\end{center}

\begin{itemize}
\item[a)] Calcule la mediana del precio por libra.
\item[b)] Calcule la media del precio por libra.
\item[c)] ¿Cúal es la mejor medida de tendencia central de estos datos?
\end{itemize}

**\underline{Solución:}**

a) Calculemos la mediana para estos datos,

Organizaremos los datos de forma ascendente,

\begin{center}
\begin{tabular}{l c c c c c c c c r}
0,98 & 1,05 & 1,08 & 1,08 & 1,09 & 1,14 & 1,22 & 1,24 & 1,33 & 1,55\\
\end{tabular}
\end{center}

Donde la mediana de estos datos sería, 

\begin{equation*}
\begin{split}
Mediana & =\left(\frac{n+1}{2}\right)\\
&= \left(\frac{10+1}{2}\right)\\
&= 5.5
\end{split}
\end{equation*}

5.5-ésimo término del arreglo, como el arreglo tiene un número par de elementos entonces calcularemos el promedio entre el quinto y sexto elemento del arreglo. El quinto elementos es 1,09 y el sexto es 1,14, por lo que el promedio viene dado $\left(\frac{1.09+1.14}{2}\right)=1.115$. Por consiguiente, 1,115 es la mediana de los precios por libra.

**\underline{En R:}**
```{r,comment=''}
precios<-c(0.98,1.05,1.08,1.08,1.09,1.14,1.22,1.24,1.33,1.55)
mediana<-median(precios)
mediana
```

b) Calcularemos la media,

\begin{equation*}
\begin{split}
\bar{x} & =\frac{0.98+1.05+1.08+1.08+1.09+1.14+1.22+1.24+1.33+1.55}{10}\\
&= \frac{11.76}{10}\\
&= 1.176
\end{split}
\end{equation*}

**\underline{En R:}**
```{r,comment=''}
precios<-c(0.98,1.05,1.08,1.08,1.09,1.14,1.22,1.24,1.33,1.55)
media<-mean(precios)
media
```

c) Para este conjunto de datos consideramos la media como mejor medida de tendencia central ya que no hay valores extremos que la puedan afectar, donde en este caso la mediana sería la mejor opción.





