---
title: "Ejercicios"
author: "Synergy Vision"
date: "Diciembre de 2017"
output: pdf_document
fontsize: 12pt
---
```{r setup,include=FALSE}
library(knitr)
```
##
1. La compañía High Perfomance Bicycle Products de Chape Hill, Carolina del Norte, hizo un muestreo de sus registros de embarque para cierto día con los siguientes resultados:
\
\begin{center}
\textbf{\underline{Tiempo entre la recepción de una orden y su entrega (en días)}}
\begin{tabular}{l c c c c c c c c c r}
4 & 12 & 8 & 14 & 11 & 6 & 7 & 13 & 13 & 11 \\
11 & 20 & 5 & 19 & 10 & 15 & 24 & 7 & 29 & 6
\end{tabular}
\end{center}
\
Construya una distribución de frecuencias para estos datos y una distribución de frecuencias relativas. Use intervalos de 6 días. 

\begin{itemize}
\item[a)] ¿Qué puede asegurar acerca de la efectividad del procesamiento de pedidos a partir de la distribución de frecuencias?

\item[b)] Si la compañía desea asegurar que la mitad de sus entregas se hagan en 10 días o menos, ¿Puede determinar, a partie de la distribución de frecuencias, si han logrado esta meta?

\item[c)] ¿Qué puede hacer con los datos si tiene una distribución de frecuencias relativas, que es difícil lograr con sólo una distribución de frecuencias?
\end{itemize} 

\textbf{\underline{Solución:}}

Construyamos una distribución de frecuencias y una distribución de frecuencias relativas:

```{r}
dias<-c(4,12,8,14,11,6,7,13,13,11,11,20,5,19,10,15,24,7,29,6)
Intervalos<-cut(dias,breaks=c(seq(1,31,by=6)),include.lowest=T,right=F)
conteo<-table(Intervalos)
df<-data.frame(conteo)
colnames(df)<-c('Intervalos','Frecuencia')
kable(df)
```

Añadiendo las frecuencias relativas tenemos

```{r}
fr<-transform(df,Fr=prop.table(Frecuencia))
colnames(fr)<-c('Intervalos','Frecuencia','Frecuencia Relativa')
kable(fr)
```

\begin{itemize}
\item[a)] A partir de la distribución de frecuencias, el tiempo entre la recepción de una orden y su entrega, tiene una mayor frecuencia entre los días 7 y 12 de 8 entregas.

\item[b)] No,no se puede determinar que la compañía asegure la mitad de sus entregas en 10 días o menos a partir de la distribución de frecuencias, ya que entre los días 1 y 12 hay una frecuencia de 12 entregas que representan mas de la mitad de ellas, sin embargo, se pierde información de la frecuencia de entregas entre los días 1 y 10.

\item[c)] Una distribución de frecuencias relativas describe los porcentajes del número total de observaciones correspondientes, lo que hace que sea mas fácil el manejo de los datos
\end{itemize}

2. La Oficina de Estadística Laboral ha definido una muestra de 30 comunidades de todo Estados Unidos y compiló los precios de productos básicos en cada comunidad al principio y al final del mes de agosto, con el fin de encontrar cuánto ha variado aproximadamente el Índice de Precios al Consumidor (IPC) (CPI,Consumer Price Index) durante ese mes. Los cambios porcentuales en los precios para las 30 comunidades son:
\
\begin{center}
\begin{tabular}{l c c c c c c c c r}
0.7 & 0.4 & -0.3 & 0.2 & -0.1 & 0.1 & 0.3 & 0.7 & 0.0 & -0.4 \\
0.1 & 0.5 & 0.2 & 0.3 & 1.0 & -0.3 & 0.0 & 0.2 & 0.5 & 0.1 \\
-0.5 & -0.3 & 0.1 & 0.5 & 0.4 & 0.0 & 0.2 & 0.3 & 0.5 & 0.4\\
\end{tabular}
\end{center}

\begin{itemize}
\item[a)] Ordene los datos en un arreglo ascendente.
\item[b)] Utilizando las siguientes cuatro clases de igual tamaño, construya una distribución de frecuencias: -0.5 a -0.2 , -0.1 a 0.2 , 0.3 a 0.6 y 0.7 a 1.0.
\item[c)] ¿Cuántas comunidades tienen precios que no han cambiado o que se han incrementado en menos de 1.0%?
\item[d)] ¿Son estos datos continuos o discretos?
\end{itemize}
**\underline{Solución:}**

a) Ordenemos los datos en forma ascendente: 
\
\begin{center}
\begin{tabular}{l c c c c c c c c r}
-0.5 & -0.4 & -0.3 & -0.3 & -0.3 & -0.1 & 0.0 & 0.0 & 0.0 & 0.1 \\
0.1 & 0.1 & 0.1 & 0.2 & 0.2 & 0.2 & 0.2 & 0.3 & 0.3 & 0.3 \\
0.4 & 0.4 & 0.4 & 0.5 & 0.5 & 0.5 & 0.5 & 0.7 & 0.7 & 1.0\\
\end{tabular}
\end{center}

b) Utilizando las cuatro clases de igual tamaño, construyamos una distribución de frecuencias:

```{r}
ipc<-c(-0.5,-0.4,-0.3,-0.3,-0.3,-0.1,0.0,0.0,0.0,0.1,0.1,0.1,0.1,
       0.2,0.2,0.2,0.2,0.3,0.3,0.3,0.4,0.4,0.4,0.5,0.5,0.5,0.5,0.7,0.7,1.0)
Intervalos<-cut(ipc,breaks=c(-0.5,-0.2,0.2,0.6,1.0),include.lowest=T)
conteo<-table(Intervalos)
df<-data.frame(conteo)
colnames(df)<-c('Intervalos','Frecuencia')
kable(df)
```

c) Las comunidades que han incrementado en menos de 1.0% estan entre un ipc 0.0-0.9, lo cual son 23 comunidades.

d) Los datos son continuos ya que ellos son fraccionarios.

4. Pamela Mason, asesora de una pequeña empresa local de corretaje,intenta diseñar programas de inversión atractivos para jubilados.Ella sabe que si un inversionista potencial pudiera obtener cierto nivel de intereses, estaría dispuesto a invertir su capital, y que debajo de cierto nivel de interes, no estaría dispuesto hacerlo. De un grupo de 50 individuos, Pamela obtuvo los datos siguientes respecto a los diferentes niveles de intereses por cada individuo para invertir $1,000:

```{r,echo=FALSE}
dolares<-c(70,74,75,76,77,78,79,80,81,81,81,82,82,82,83,84,84,85,85,85,86,86,
           86,87,87,87,88,88,88,89,89)
Intervalos<-cut(dolares,breaks=c(70,74,79,84,89),include.lowest=T)
conteo<-table(Intervalos)
df<-data.frame(conteo)
colnames(df)<-c('Punto de indiferencia','Frecuencia')
kable(df)
```

