---
title: "Ejercicios"
author: "Synergy Vision"
date: "Diciembre de 2017"
output: pdf_document
fontsize: 12pt
---
```{r setup,include=FALSE}
library(knitr)
```

\vspace{4mm}

\begin{description}

\item[1.] La compañía High Perfomance Bicycle Products de Chape Hill, Carolina del Norte, hizo un muestreo de sus registros de embarque para cierto día con los siguientes resultados:

\centering
\textbf{\underline{Tiempo entre la recepción de una orden y su entrega (en días)}}
\\
\begin{tabular}{l c c c c c c c c c r}
\centering
4 & 12 & 8 & 14 & 11 & 6 & 7 & 13 & 13 & 11 \\
11 & 20 & 5 & 19 & 10 & 15 & 24 & 7 & 29 & 6
\end{tabular}

\end{description}

Construya una distribución de frecuencias para estos datos y una distribución de frecuencias relativas.Use intervalos de 6 días.

\begin{itemize}

\item[a)] ¿Qué puede asegurar acerca de la efectividad del procesamiento de pedidos a partir de la distribución de frecuencias?

\item[b)] Si la compañía desea asegurar que la mitad de sus entregas se hagan en 10 días o menos, ¿Puede determinar, a partie de la distribución de frecuencias, si han logrado esta meta?

\item[c)] ¿Qué puede hacer con los datos si tiene una distribución de frecuencias relativas, que es difícil lograr con sólo una distribución de frecuencias?
\end{itemize}

\textbf{\underline{Solución:}}

Construyamos una distribución de frecuencias y una distribución de frecuencias relativas:

```{r}
dias<-c(4,12,8,14,11,6,7,13,13,11,11,20,5,19,10,15,24,7,29,6)
Intervalos<-cut(dias,breaks=c(seq(1,31,by=6)),include.lowest=T,right=F)
conteo<-table(Intervalos)
df<-data.frame(conteo)
colnames(df)<-c('Intervalos','Frecuencia')
kable(df)
```

Añadiendo las frecuencias relativas tenemos

```{r}
fr<-transform(df,Fr=prop.table(Frecuencia))
colnames(fr)<-c('Intervalos','Frecuencia','Frecuencia Relativa')
kable(fr)
```

\begin{itemize}

\item[a)] A partir de la distribución de frecuencias, el tiempo entre la recepción de una orden y su entrega, tiene una mayor frecuencia entre los días 7 y 12 de 8 entregas.

\item[b)] No,no se puede determinar que la compañía asegure la mitad de sus entregas en 10 días o menos a partir de la distribución de frecuencias, ya que entre los días 1 y 12 hay una frecuencia de 12 entregas que representan mas de la mitad de ellas, sin embargo, se pierde información de la frecuencia de entregas entre los días 1 y 10.

\item[c)] Una distribución de frecuencias relativas describe los porcentajes del número total de observaciones correspondientes, lo que hace que sea mas fácil el manejo de los datos

\end{itemize}
\vspace{4mm}
\begin{description}
\item[2.] 
\end{description}


