---
title: "Ejercicios de Prueba de Hipótesis 1"

subtitle: "Diplomado de Probabilidad y Estadística Matemática en R"
author: "http://synergy.vision/"
output:
  pdf_document:
      toc: yes
      toc_depth: 4
      includes:
        in_header: ./preambulo.tex
  html_document: default
fontsize: 12pt
---

```{r setup, include=FALSE}
knitr::opts_chunk$set(echo = TRUE)
library(knitr)
library(latex2exp)
library(ggplot2)
source("ggplottheme.R")
library(grid)
library('readxl')
library(gridExtra)
mod_name<-"Pruebas de Hipótesis"
credits<-function(f){
  grid.arrange(f,right=textGrob(paste0(mod_name," (C) Synergy Vision - 2018"),
                                gp=gpar(fontsize=7, fontface="italic", col="gray75"),
                                rot=90, just = "centre", vjust=-2))
}
```

\newpage

# Ejercicio 1

El gerente de Danvers-Hilton Resort Hotel afirma que la cantidad media que gastan los huéspedes en un fin de semana es de $600 o menos.  Un miembro del equipo de contadores observó que en los últimos meses habían aumentado tales cantidades.  El contador emplea una muestra de las cuentas de fin de semana de los huéspedes para probar la afirmación del gerente.  

a) ¿Qué forma de hipótesis deberá usar para probar la afirmación del gerente? Explique.


$$\begin{matrix}H_0:\mu\ge600\quad    H_0:\mu\le600\quad    H_0:\mu=600\\
H_a:\mu<600\quad    H_a:\mu>600\quad    H_a:\mu\ne600\end{matrix}$$


b) ¿Cuál es la conclusión apropiada cuando no se puede rechazar la hipótesis nula $H_0$?

c)  ¿Qué conclusión es adecuada cuando se puede rechazar la hipótesis nula $H_0$?

\textbf{\underline{Solución:}}

a) La prueba de hipótesis para probar la afirmación del gerente es:

$$\begin{matrix} H_o: \mu \leq 600 \\ H_a: \mu>600 \end{matrix}$$
Pues queremos saber si la cantidad media que gastan los huespedes en un fin de semana es de 600\$ ó menos versus la hipótesis de que los huespedes gastan más de 600\$ en un fin de semana.

b) En el caso de no rechazar la hipótesis nula, no existiría suficiente evidencia estadística para afirmar que los huespedes gastan más de 600\$ en un fin de semana, por lo que tomamos como válida la afirmación del gerente.

c) En el caso de rechazar la hipótesis nula, existiría suficiente evidencia estadística para afirmar que los huespedes gastan más de 600\$ en un fin de semana, por lo que no tomamos como válida la afirmación del gerente.

\newpage

# Ejercicio 2

El gerente de un negocio de  ventas de automóviles piensa en un nuevo plan de bono diseñado para incrementar el volumen de ventas.  En el momento actual, el volumen medio de ventas es 14 automóviles por mes.  El gerente desea realizar un estudio para ver si el plan de bono incrementa el volumen de ventas.  Para recolectar los datos, se le permitirá a una muestra de vendedores vender bajo el nuevo plan de bono durante un mes.

a) Desarrolle las hipótesis nula y alternativa más adecuadas para esta situación.

b) Comente la conclusión en caso de que no pueda rechazarse $H_0.$

c) Comente la conclusión en caso de que pueda rechazarse $H_0.$

\textbf{\underline{Solución:}}

a) La prueba de hipótesis adecuada es:

$$\begin{matrix} H_o: \mu \leq 14 \\ H_a: \mu>14 \end{matrix}$$
Pues queremos saber si la cantidad media de ventas incrementó en más de 14 automóviles por mes ó no con el nuevo plan.

b) En el caso de no rechazar la hipótesis nula, no existiría suficiente evidencia estadística para afirmar que el nuevo plan haya incrementado las ventas de automóviles.

c) En el caso de rechazar la hipótesis nula, existiría suficiente evidencia estadística para afirmar que el nuevo plan de bono incrementó las ventas de automóviles en más de 14 por mes.

\newpage

# Ejercicio 3

Una línea de operación está diseñada para llenar empaques de 32 onzas de detergente para lavar.  Con periodicidad se selecciona una muestra de los empaques y se pesan para determinar si no se están llenando con un peso mayor o menor del indicado.  Si los datos muestrales llevan a la conclusión de que hay exceso o falta de llenado, se suspende la producicón y se ajusta al llenado correcto. 

a) Formule las hipótesis nula y alternativa que ayudarán a determinar si se debe detener la produción y ajustar el peso.

b) Comente sobre la conclusión y la decisión en caso de que $H_0$ no se pueda rechazar.

c) Comente acerca de la conclusión y la decisión en caso de que $H_0$ se pueda rechazar.

\textbf{\underline{Solución:}}

a) La prueba de hipótesis adecuada es:

$$\begin{matrix} H_o: \mu = 32 \\ H_a: \mu \neq 32 \end{matrix}$$
Pues queremos saber si los empaques de detergentes se están llenando ó no con la cantidad indicada de detergente.

b) En el caso de no rechazar la hipótesis nula, no existiría suficiente evidencia estadística para afirmar que el llenado de empaques de detergentes no esté funcionando correctamente, por lo que no se suspendería la producción.

c) En el caso de rechazar la hipótesis nula, existiría suficiente evidencia estadística para afirmar que el llenado de empaques de detergentes no esté funcionando correctamente, por lo que se suspendería la producción y se ajustaría al llenado correcto.

\newpage

# Ejercicio 4

Antes de implantar un método de fabricación propuesto, y debido a los costos y al tiempo de adaptación de la producción, un director de manufactura debe convencer a la dirección de que ese método nuevo reducirá los costos.  El costo medio del actual método de producción es \$220 por hora.  Un estudio de investigación medirá el costo del método nuevo durante un periodo muestral de producción.

a) Formule las hipótesis nula y alternativa más adecuada para este estudio.

b) Comente acerca de la conclusión cuando $H_0$ no pueda rechazarse.

c) Comente acerca de la conclusión cuando $H_0$ pueda rechazarse.

\textbf{\underline{Solución:}}

a) La prueba de hipótesis adecuada es:

$$\begin{matrix} H_o: \mu \geq 220 \\ H_a: \mu<220 \end{matrix}$$
Pues queremos saber si el nuevo método reducirá los costos de producción o no.

b) En el caso de no rechazar la hipótesis nula, no existiría suficiente evidencia estadística para afirmar que el nuevo método reduzca los costos de producción, por lo que la afirmación del director no es válida.

c) En el caso de rechazar la hipótesis nula, existiría suficiente evidencia estadística para afirmar que el nuevo método reduce los costos de producción, por lo que tomamos como válida la afirmación del director.

\newpage

# Ejercicio 5

Nielse informó que los hombres jóvenes estadounidenses ven diariamente 56.2 minutos de televisión en las horas de mayor audiencia (The Wall Street Journal Europe, 18 de noviembre de 2003).  Un investigador cree que en Alemania los jóvenes ver más tiempo la televisión en las horas de mayor audiencia.  Este investigador toma una muestra de hombres jóvenes alemanes y registra el tiempo que ven televisión en un día.  Los resultados muestrales se usan para probar  las siguientes hipótesis nula y alternativa.

$$\begin{matrix}H_0:\mu\le56.2\\
H_a:\mu>56.2\end{matrix}$$

a) ¿Cuál es el error tipo I en esta situación? ¿Qué consecuencia tiene comertelo?

b) ¿Cuál es el error tipo II en esta sitiación? ¿Qué consecuencia tiene comertelo?

\textbf{\underline{Solución:}}

a) El error tipo I en esta situación es afirmar que los jóvenes en alemania ven en promedio más minutos de televisión en las horas de mayor audiencia cuando en realidad dicha afirmación es falsa, es decir, que los jóvenes estadounidenses ven en promedio más minutos de televisión.

b) El error tipo II en esta situación es afirmar que los jóvenes estadounidenses ven en promedio más minutos de televisión cuando en realidad dicha afirmación es falsa, es decir, que los jóvenes en alemania ven en promedio más minutos de televisión en las horas de mayor audiencia.

\newpage

# Ejercicio 6

Las declaraciones de impuestos presentadas antes del 31 de marzo obtienen un reembolso que en promedio es de \$1056.  Considere la población de los contribuyentes de "última hora"  que presentan su declaración en los últimos cinco días del periodo para este trámite (normalmente del 10 al 15 de abril).

a) Un investigador sugiere que la razón por la que estos declarantes esperan hasta los últimos días se debe a que en promedio obtienen un reembolso menor que los que declaran antes del 31 de marzo.  Establezca las hipótesis apropiadas de manera que el rechazo de $H_0$ favorezca la sugerencia de este investigador.

b) En una muestra de 400 personas que presentaron su declaración entre el 10 y el 15 de abril, la media muestral de los reembolsos fue \$910.  Por experiencia se sabe que es posible considerar que la desviación estándar poblacional es $\sigma=\$1600$.  ¿Cuál es el valor-p?

c) Con $\sigma=0.05,$ ¿cuál es su conclusión?

d) Repita la prueba de hipótesis anterior usando el método del valor crítico?.

\textbf{\underline{Solución:}}

a) La prueba de hipótesis adecuada de manera que al rechazar $H_o$ favorezca la sugerencia del investigador es:

$$\begin{matrix} H_o: \mu \geq 1056\$ \\ H_a: \mu<1056\$ \end{matrix}$$

b) Dado que esta es una prueba de media con varianza poblacional conocida de cola inferior, para calcular el $p-$valor usamos el siguiente estadístico de prueba:

$$\mathcal{Z}=\displaystyle \frac{(\overline{X}-\mu)\sqrt{n}}{\sigma}$$
Donde:

$\overline{X}=910\$$

$\mu = 1056\$$

$n=400$

$\sigma=1600\$$

Sustituyendo estos valores en el estadístico tenemos:

$$
\begin{array}{rl}
\vspace{3mm} \mathcal{Z} &= \displaystyle \frac{(910-1056)\sqrt{400}}{1600}\\
\vspace{3mm} &= \displaystyle \frac{-146 \times 20}{1600}\\
&= -1.825
\end{array}
$$
Cómo la prueba es de cola inferior, el $p-$valor está dado por:

$$p-\text{valor} = P(\mathcal{Z}\leq -1.825)=\Phi(-1.825)=0.034$$
\textbf{\underline{En R:}}

```{r,comment=''}
X_bar<-910
mu<-1056
Sigma<-1600
n<-400
Z<-(X_bar-mu)*sqrt(n)/Sigma
Z
```

El $p-$valor viene dado por:

```{r,comment=''}
p_valor<-pnorm(Z,mean=0,sd=1)
p_valor
```

c) Dado que el $p-$valor es de 0.034, para $\alpha = 0.05$ tenemos que:

$$p-\text{valor}=0.034 \leq 0.05$$

Por lo que existe suficiente evidencia estadística para rechazar $H_o$, lo que implica que la sugerencia del investigador de que los declarantes esperan hasta los últimos días para obtener un reembolso menor es válida.

d) Dado que esta es una prueba de media con varianza poblacional conocida de cola inferior, para $\alpha = 0.05$ tenemos que el valor crítico está dado por el valor negativo de $Z_\alpha$, esto es $Z_{0.05}=-1.645$, como el estadístico de prueba es de -1.825 tenemos que, -1.825<-1.645, por lo que hay suficiente evidencia estadística para rechazar la hipótesis nula.

\newpage

\textbf{\underline{En R:}}

```{r,comment=''}
alpha<-0.05
Z_alpha<-qnorm(p=alpha,mean=0,sd=1)
Z
Z_alpha
```

Ésta es una prueba de cola izquierda por lo tanto el gráfico correspondiente es el siguiente:

```{r,echo=FALSE,comment='',warning=FALSE}
x<-seq(-4,4,0.01)
y<-dnorm(x,mean=0, sd=1)
cuantil2<- qnorm(p=alpha,mean=0,sd=1)

f<-ggplot(mapping = aes(x,y))+geom_line(colour = "blue")+

      geom_area(mapping = aes(x,y), fill = "blue",alpha = .2)+
      geom_area(mapping = aes(x= ifelse(x<=cuantil2,x,cuantil2),y), 
                fill = "blue", alpha=0.4)+
    
      geom_segment(aes(x = cuantil2, y =0 , xend = cuantil2,
                       yend = dnorm(cuantil2,mean=0, sd=1)),
                   colour = "black",linetype=2)+
      geom_segment(aes(x = Z, y =0 , xend = Z, 
                       yend = dnorm(Z,mean=0, sd=1)), 
                   colour = "red",linetype=1)+
      
        annotate("text", x=Z-0.05, y =-0.02, label ="Z", parse = TRUE)+
        annotate("text", x=cuantil2+0.05, y =-0.02, label="-'Z'[alpha]",
                 parse = TRUE)+
        annotate("text", x=0, y = 0.1, label="'Aceptar H'[0]",
                 parse = TRUE)+
        annotate("text", x=cuantil2-0.75, y=0.1, label="'Rechazar H'[0]",
                 parse = TRUE)+
  
      ylim(-0.05,0.41)+
      xlim(-4,4)+
      labs( title = "Prueba de cola izquierda Distribución Normal",
            x = " ", y = " ",caption = "http://synergy.vision/" )+
      vision 
credits(f)
```


\newpage

# Ejercicio 7

En un estudio acerca de cómo utilizan las tarjetas de crédito los estudiantes no titulados, se reportó que este tipo de población tiene un saldo medio en su tarjeta de crédito de \$3173 (*Sallie Mae,* abril de 2009).  Tal cifra fue la más alta de todos los tiempos y tuvo un incremento de 44% sobre la de los cinco años previos.  Suponga que se realiza un estudio actual para determinar si es posible concluir que el saldo medio en la tarjeta de crédito de estudiantes no titulados ha continuado en aumento comparado con el informe de abril de 2009.  Con base en reportes previos, utilice una desviación estándar poblacional de $\sigma=\$1000$.

a) Establezca las hipótesis nula y alternativa.

b) ¿Cuál es el valor*-p* de una muestra de 180 estudiantes no titulados con un saldo medio muestral en su tarjeta de crédito de \$3325?
 
c) Usando un nivel de significancia de 0.05, ¿cuál es su conclusión?.

\textbf{\underline{Solución:}}

a) La prueba de hipótesis adecuada es:

$$\begin{matrix} H_o: \mu \leq 3173\$ \\ H_a: \mu>3173\$ \end{matrix}$$

b) Dado que esta es una prueba de media con varianza poblacional conocida de cola superior, para calcular el $p-$valor usamos el siguiente estadístico de prueba:

$$\mathcal{Z}=\displaystyle \frac{(\overline{X}-\mu)\sqrt{n}}{\sigma}$$
Donde:

$\overline{X}=3325\$$

$\mu = 3173\$$

$n=180$

$\sigma=1000\$$

Sustituyendo estos valores en el estadístico tenemos:

$$
\begin{array}{rl}
\vspace{3mm} \mathcal{Z} &= \displaystyle \frac{(3325-3173)\sqrt{180}}{1000}\\
\vspace{3mm} &= \displaystyle \frac{152 \times 6 \times \sqrt{5}}{1000}\\
&= 2.03929
\end{array}
$$

Como la prueba es de cola superior, el $p-$valor está dado por:

$$p-\text{valor} = P(\mathcal{Z}\geq 2.03929)=1-P(\mathcal{Z}<2.03929)=1-\Phi(2.03929)=0.021$$
\textbf{\underline{En R:}}

```{r,comment=''}
X_bar<-3325
mu<-3173
Sigma<-1000
n<-180
Z<-(X_bar-mu)*sqrt(n)/Sigma
Z
```

El $p-$valor viene dado por:

```{r,comment=''}
p_valor<-pnorm(Z,mean=0,sd=1,lower.tail = FALSE)
p_valor
```

c) Dado que el $p-$valor es de 0.021, para $\alpha = 0.05$ tenemos que:

$$p-\text{valor}=0.021 \leq 0.05$$

Por lo que existe suficiente evidencia estadística para rechazar $H_o$, lo que implica que se puede concluir que ha aumentado el saldo medio en la tarjeta de crédito de los estudiantes.

\newpage

# Ejercicio 8

Las empresas de seguridad de Wall Street pagaron en 2005 gratificaciones de fin de año de \$125 500 por empleado (*Fortune,* 6 de febrero de 2006).  Suponga que se desea tomar una muestra de los empleados de la empresa de valores Jones & Ryan para ver si la media de la gratificación de fin de año es diferente de la media de \$125500 reportada por la población.

a) Establezca la hipótesis nula y alternativa que se usarían para probar si las gratificaciones de fin de año de Jones & Ryan difieren de la media poblacional.

b) Suponga que una muestra de 40 empleados de Jones & Ryan exhibió una media muestral de las gratificaciones de \$118000.  Suponga que la desviación estándar poblacional es $\sigma=\$30000$ y calcule el valor*-p*.

c) Con $\sigma=0.05$ como nivel de significancia, ¿cuál es su conclusión?.

d) Repita esta prueba de hipótesis usando el método del valor crítico.

\textbf{\underline{Solución:}}

a) La prueba de hipótesis adecuada para probar si las gratificaciones de fin de año difieren de la media poblacional es:

$$\begin{matrix} H_o: \mu = 125500\$ \\ H_a: \mu \neq 125500\$ \end{matrix}$$

b) Dado que esta es una prueba de media con varianza poblacional conocida de dos colas, para calcular el $p-$valor usamos el siguiente estadístico de prueba:

$$\mathcal{Z}=\displaystyle \frac{(\overline{X}-\mu)\sqrt{n}}{\sigma}$$

Donde:

$\overline{X}=118000\$$

$\mu = 125500\$$

$n=40$

$\sigma=30000\$$

Sustituyendo estos valores en el estadístico tenemos:

$$
\begin{array}{rl}
\vspace{3mm} \mathcal{Z} &= \displaystyle \frac{(118000-125500)\sqrt{40}}{30000}\\
\vspace{3mm} &= \displaystyle \frac{-7500 \times 2 \times \sqrt{10}}{30000}\\
&= -1.581
\end{array}
$$

Como la prueba es de dos colas, el $p-$valor está dado por:

$$p-\text{valor} = 2 \times P(\mathcal{Z}\leq -1.581)=2 \times \Phi(-1.581)= 0.1142$$

\textbf{\underline{En R:}}


```{r,comment=''}
X_bar<-118000
mu<-125500
Sigma<-30000
n<-40
Z<-(X_bar-mu)*sqrt(n)/Sigma
Z
```

El $p-$valor viene dado por:

```{r,comment=''}
p_valor<-2*pnorm(Z,mean=0,sd=1)
p_valor
```

c) Dado que el $p-$valor es de 0.114, para $\alpha = 0.05$ tenemos que:

$$p-\text{valor}=0.114 \geq 0.05$$

Por lo que no existe suficiente evidencia estadística para rechazar $H_o$, lo que implica que las gratificaciones de fin de año no difieren de la media poblacional.

d) Dado que esta es una prueba de media con varianza poblacional conocida de dos colas, para $\alpha = 0.05$ tenemos que el valor crítico está dado por $\pm Z_{\frac{\alpha}{2}}$, esto es $Z_{0.025}=\pm 1.96$, como el estadístico de prueba es de -1.581 tenemos que, -1.581>-1.96, por lo que no hay suficiente evidencia estadística para rechazar la hipótesis nula.

\newpage

\textbf{\underline{En R:}}

```{r,comment=''}
alpha<-0.05
Z_alpha<-qnorm(p=alpha/2,mean=0,sd=1)
Z
Z_alpha
```

Ésta es una prueba de dos colas por lo tanto el gráfico correspondiente es el siguiente:

```{r,echo=FALSE,comment='',warning=FALSE}
x<-seq(-4,4,0.01)
y<-dnorm(x,mean=0, sd=1)
cuantil1<- qnorm(1-(alpha/2))
cuantil2<- qnorm(alpha/2)

f<-ggplot(mapping = aes(x,y))+geom_line(colour = "blue")+

      geom_area(mapping = aes(x,y), fill = "blue",alpha = .2)+
      geom_area(mapping = aes(x= ifelse(x>=cuantil1,x,cuantil1),y),
                fill = "blue", alpha=0.4)+
      geom_area(mapping = aes(x= ifelse(x<=cuantil2,x,cuantil2),y), 
                fill = "blue", alpha=0.4)+
      
      geom_segment(aes(x = cuantil1, y =0 , xend = cuantil1,
                       yend = dnorm(cuantil1,mean=0, sd=1)),
                   colour = "black",linetype=2)+
      geom_segment(aes(x = cuantil2, y =0 , xend = cuantil2,
                       yend = dnorm(cuantil2,mean=0, sd=1)),
                   colour = "black",linetype=2)+
      geom_segment(aes(x = Z, y =0 , xend = Z, 
                       yend = dnorm(Z,mean=0, sd=1)), 
                   colour = "red",linetype=1)+
      
        annotate("text", x=Z, y =-0.02, label ="Z", parse = TRUE)+
        annotate("text", x=cuantil1, y =-0.02, label="'Z'[alpha/2]",
                 parse = TRUE)+
        annotate("text", x=cuantil2-0.05, y =-0.02, label="-'Z'[alpha/2]",
                 parse = TRUE)+
        annotate("text", x=0, y = 0.1, label="'Aceptar H'[0]",
                 parse = TRUE)+
        annotate("text", x=cuantil1+0.6, y=0.075, label="'Rechazar H'[0]",
                 parse = TRUE)+
        annotate("text", x=cuantil2-0.6, y=0.075, label="'Rechazar H'[0]",
                 parse = TRUE)+
  
      ylim(-0.05,0.41)+
      xlim(-4,4)+
      labs( title = "Prueba de dos colas Distribución Normal",
            x = " ", y = " ",caption = "http://synergy.vision/" )+
      vision 
credits(f)
```


\newpage

# Ejercicio 9

La rentabilidad total anual promedio de los fondos de inversión de U.S. Diversified Equity de 1999 a 2003 fue de 4.1% (*BusinessWeek,* 26 de enero de 2004). Un investigador desea realizar una prueba de hipótesis para saber si los rendimientos de determinados fondos de crecimiento (mid-cap growth funds) difieren de manera significativa del promedio de los fondos de U.S. Diversified Equity.

a) Establezca las hipótesis que se pueden usar para determinar si la rentabilidad anual media de estos fondos difiere de la media de los fondos de U.S. Diversified Equity.

b) En una muestra de 40 fondos el rendimiento medio fue de $\hat{x}=3.4\%$. Suponga que por estudios anteriores se sabe que la desviación estándar poblacional de estos fondos es $\sigma=2\%$.  Use los resultados muestrales para calcular el estadístico de prueba y el *p*-valor para la prueba de hipótesis.

c) Con $\sigma=0.05,$ ¿cuál es su conclusión?.

\textbf{\underline{Solución:}}

a) La prueba de hipótesis adecuada para determinar si la rentabilidad anual media difiere de los fondos de U.S. Diversified Equity es:

$$\begin{matrix} H_o: \mu = 4.1\% \\ H_a: \mu \neq 4.1\% \end{matrix}$$

b) Dado que esta es una prueba de media con varianza poblacional conocida de dos colas, para calcular el $p-$valor usamos el siguiente estadístico de prueba:

$$\mathcal{Z}=\displaystyle \frac{(\overline{X}-\mu)\sqrt{n}}{\sigma}$$

Donde:

$\overline{X}=3.4\%$

$\mu = 4.1\%$

$n=40$

$\sigma=2\%$

Sustituyendo estos valores en el estadístico tenemos:

$$
\begin{array}{rl}
\vspace{3mm} \mathcal{Z} &= \displaystyle \frac{(3.4-4.1)\sqrt{40}}{2}\\
\vspace{3mm} &= \displaystyle \frac{-0.7 \times 2 \times \sqrt{10}}{2}\\
&= -2.2135
\end{array}
$$

Como la prueba es de dos colas, el $p-$valor está dado por:

$$p-\text{valor} = 2 \times P(\mathcal{Z}\leq -2.2135)=2 \times \Phi(-2.2135)= 0.0272$$

\textbf{\underline{En R:}}


```{r,comment=''}
X_bar<-3.4
mu<-4.1
Sigma<-2
n<-40
Z<-(X_bar-mu)*sqrt(n)/Sigma
Z
```

El $p-$valor viene dado por:

```{r,comment=''}
p_valor<-2*pnorm(Z,mean=0,sd=1)
p_valor
```

c) Dado que el $p-$valor es de 0.0272, para $\alpha = 0.05$ tenemos que:

$$p-\text{valor}=0.0272 \leq 0.05$$

Por lo que existe suficiente evidencia estadística para rechazar $H_o$, lo que implica que la rentabilidad anual media de mid-cap growth funds difieren de manera significativa del promedio de los fondos de U.S. Diversified Equity.

\newpage

# Ejercicio 10

En 2001, el U.S. Department Labor informó que el salario por hora promedio para los trabajadores de la producción en Estados Unidos era \$14.32 por hora (*The World Almanac*, 2003).  En una muestra de 75 trabajadores tomada en 2003, la media muestral fue \$14.68 por hora.  Si la desviación estándar poblacional es $\sigma=\$1.45$, ¿se puede concluir que ha habido un aumento en la media de las ganancias por hora? Use $\sigma=0.05.$

\textbf{\underline{Solución:}}

Queremos saber si ha habido un aumento en la media de las ganancias por hora para los trabajadores de la producción en Estados Unidos, establecemos la siguiente hipótesis:

$$\begin{matrix} H_o: \mu \leq 14.32\$ \\ H_a: \mu>14.32\$ \end{matrix}$$

Dado que esta es una prueba de media con varianza poblacional conocida de cola superior, usamos el siguiente estadístico de prueba:

$$\mathcal{Z}=\displaystyle \frac{(\overline{X}-\mu)\sqrt{n}}{\sigma}$$

Donde:

$\overline{X}=14.68\$$

$\mu = 14.32\$$

$n=75$

$\sigma=1.45\$$

Sustituyendo estos valores en el estadístico tenemos:

$$
\begin{array}{rl}
\vspace{3mm} \mathcal{Z} &= \displaystyle \frac{(14.68-14.32)\sqrt{75}}{1.45}\\
\vspace{3mm} &= \displaystyle \frac{0.36 \times 5 \times \sqrt{3}}{1.45}\\
&= 2.15
\end{array}
$$

Cómo la prueba es de cola superior, el $p-$valor está dado por:

$$p-\text{valor} = P(\mathcal{Z}\geq 2.15)=1-P(\mathcal{Z}<2.15)=1-\Phi(2.15)=0.0158$$

Dado que el $p-$valor es de 0.0158, para $\alpha = 0.05$ tenemos que:

$$p-\text{valor}=0.0158 \leq 0.05$$

Por lo que existe suficiente evidencia estadística para rechazar $H_o$, lo que implica que se puede concluir que ha habido un aumento en la media de las ganancias por hora.

Cómo esta es una prueba de media con varianza poblacional conocida de cola superior, para $\alpha = 0.05$ tenemos que el valor crítico está dado por $Z_\alpha$, esto es $Z_{0.05}=1.645$, como el estadístico de prueba es de 2.15 tenemos que, 2.15>1.645, por lo que se reafirma que hay suficiente evidencia estadística para rechazar la hipótesis nula.

\textbf{\underline{En R:}}

```{r,comment=''}
X_bar<-14.68
mu<-14.32
Sigma<-1.45
n<-75
alpha<-0.05
Z<-(X_bar-mu)*sqrt(n)/Sigma
Z
```

El $p-$valor viene dado por:

```{r,comment=''}
p_valor<-pnorm(Z,mean=0,sd=1,lower.tail = FALSE)
p_valor
```

El valor crítico viene dado por:

```{r,comment=''}
Z_alpha<-qnorm(p=1-alpha,mean=0,sd=1)
Z_alpha
```

\newpage

Ésta es una prueba de cola derecha por lo tanto el gráfico correspondiente es el siguiente:

```{r,echo=FALSE,comment='',warning=FALSE}
x<-seq(-4,4,0.01)
y<-dnorm(x,mean=0, sd=1)
cuantil1<- qnorm(1-alpha,mean=0,sd=1)

f<-ggplot(mapping = aes(x,y))+geom_line(colour = "blue")+

      geom_area(mapping = aes(x,y), fill = "blue",alpha = .2)+
      geom_area(mapping = aes(x= ifelse(x>=cuantil1,x,cuantil1),y),
                fill = "blue", alpha=0.4)+
      geom_segment(aes(x = cuantil1, y =0 , xend = cuantil1,
                       yend = dnorm(cuantil1,mean=0, sd=1)),
                   colour = "black",linetype=2)+
      geom_segment(aes(x = Z, y =0 , xend = Z, 
                       yend = dnorm(Z,mean=0, sd=1)), 
                   colour = "red",linetype=1)+
      
        annotate("text", x=Z, y =-0.02, label ="Z", parse = TRUE)+
        annotate("text", x=cuantil1, y =-0.02, label="'Z'[alpha]",
                 parse = TRUE)+
        annotate("text", x=0, y = 0.1, label="'Aceptar H'[0]",
                 parse = TRUE)+
        annotate("text", x=cuantil1+0.7, y=0.1, label="'Rechazar H'[0]",
                 parse = TRUE)+
  
      ylim(-0.05,0.41)+
      xlim(-4,4)+
      labs( title = "Prueba de cola derecha Distribución Normal",
            x = " ", y = " ",caption = "http://synergy.vision/" )+
      vision 
credits(f)
```

\newpage

# Ejercicio 11

En Estados Unidos, un hogar paga en promedio \$32.79 mensuales por el servicio de Internet (CNBC, 8 de enero de 2006).  En una muestra de 50 hogares de un estado del sur la media muestral fue \$30.63.  Use la desviaciación estándar poblacional de $\sigma=\$5.60$.

a) Formule las hipótesis para una prueba en la que se quiere determinar si los datos muestrales favorecen la conclusión de que la cantidad media mensual pagada por el servicio de Internet en este estado del sur es menor a la media de todo el país, que es de \$32.79.

b) ¿Cuál es el valor del estadístico de prueba?

c) ¿Cuál es el *p*-valor?

d) Con $\sigma=0.01,$ ¿qué concluye?

\textbf{\underline{Solución:}}

a) La prueba de hipótesis adecuada de manera que favorezca a la conclusión de que la cantidad media mensual pagada por este estado del sur es menor a la media de todo el país es:

$$\begin{matrix} H_o: \mu \geq 32.79\$ \\ H_a: \mu<32.79\$ \end{matrix}$$

b) Dado que esta es una prueba de media con varianza poblacional conocida de cola inferior, usamos el siguiente estadístico de prueba:

$$\mathcal{Z}=\displaystyle \frac{(\overline{X}-\mu)\sqrt{n}}{\sigma}$$

Donde:

$\overline{X}=30.63\$$

$\mu = 32.79\$$

$n=50$

$\sigma=5.60\$$

Sustituyendo estos valores en el estadístico tenemos:

$$
\begin{array}{rl}
\vspace{3mm} \mathcal{Z} &= \displaystyle \frac{(30.63-32.79)\sqrt{50}}{5.60}\\
\vspace{3mm} &= \displaystyle \frac{-2.16 \times 5 \times \sqrt{2}}{5.60}\\
&= -2.7274
\end{array}
$$

\textbf{\underline{En R:}}

```{r,comment=''}
X_bar<-30.63
mu<-32.79
Sigma<-5.60
n<-50
Z<-(X_bar-mu)*sqrt(n)/Sigma
Z
```

c) Cómo la prueba es de cola inferior y dado que el estadístico de prueba es -2.7274, el $p-$valor es:

$$p-\text{valor} = P(\mathcal{Z}\leq -2.7274)=\Phi(-2.7274)=0.0033$$

\textbf{\underline{En R:}}

```{r,comment=''}
p_valor<-pnorm(Z,mean=0,sd=1)
p_valor
```

d) Dado que el $p-$valor es de 0.0033, para $\alpha = 0.01$ tenemos que:

$$p-\text{valor}=0.0033 \leq 0.01$$

Por lo que existe suficiente evidencia estadística para rechazar $H_o$, lo que implica que se puede concluir que la cantidad media mensual pagada por este estado del sur es menor a la media de todo el país.

\newpage

# Ejercicio 12

Fowle Marketing Research, Inc.  tasa la tarifa que cobra a sus clientes en el supuesto de que una encuesta por teléfono se realiza en un promedio de 15 minutos o menos.  Si se requiere más tiempo en promedio, se cobra una cantidad adicional.  La duración de las encuestas en una muestra de 35 de ellas se presentan en el archivo Fowle.  Por estudios anteriores se puede considerar que la desviación estándar poblacional es conocida y que es $\sigma=4$ minutos.  ¿El cobro de la cantidad adicional está justificado? 

a) Formule las hipótesis nula y alternativa para esta aplicación.

b) Calcule el valor del estadísticos de prueba.

c) ¿Cuál es el *p*-valor?

d) Con $\sigma=0.01$, ¿cuál es su conclusión?

\textbf{\underline{Solución:}}

a) La prueba de hipótesis adecuada para saber si el cobro de la cantidad adicional está justificada es:

$$\begin{matrix} H_o: \mu \leq 15 \\ H_a: \mu>15 \end{matrix}$$

b) Dado que esta es una prueba de media con varianza poblacional conocida de cola superior, usamos el siguiente estadístico de prueba:

$$\mathcal{Z}=\displaystyle \frac{(\overline{X}-\mu)\sqrt{n}}{\sigma}$$

Donde:

$\mu = 15$

$n=35$

$\sigma=4$

Para conocer el valor de $\overline{X}$ nos valemos del arhcivo \textit{Fowle.xlsx}, para poder descargar estos archivos usando **R** y leer el archivo directamente de la descarga usamos:

```{r,comment=''}
#library('readxl')
#url<-'http://academic.cengage.com/resource_uploads/downloads/1133629652_418434.zip'
#tf<-tempfile()
#download.file(url,tf,mode = 'wb')
#data1<-unzip(tf,'Excel Files/Ch 09 Hypothesis Tests/Fowle.xlsx')
#Fowle<-read_excel(data1)
```

En el caso de tener ya el archivo en el directorio, simplemente importamos los datos como sigue:

```{r,comment=''}
Fowle<-read_excel('Fowle.xlsx')
```

Así $\overline{X}$ viene dado por:

```{r,comment=''}
X_bar<-mean(Fowle$Time)
X_bar
```

Sustituyendo estos valores en el estadístico tenemos:

$$
\begin{array}{rl}
\vspace{3mm} \mathcal{Z} &= \displaystyle \frac{(17-15)\sqrt{35}}{4}\\
\vspace{3mm} &= \displaystyle \frac{2 \sqrt{35}}{4}\\
&= 2.958
\end{array}
$$

\textbf{\underline{En R:}}

```{r,comment=''}
X_bar<-mean(Fowle$Time)
mu<-15
Sigma<-4
n<-35
Z<-(X_bar-mu)*sqrt(n)/Sigma
Z
```

c) Cómo la prueba es de cola superior y dado que el estadístico de prueba es 2.958, el $p-$valor es:

$$p-\text{valor} = P(\mathcal{Z}\geq 2.958)=1-P(\mathcal{Z}<2.958)=1-\Phi(2.958)=0.0016$$

\textbf{\underline{En R:}}

```{r,comment=''}
p_valor<-pnorm(Z,mean=0,sd=1,lower.tail = FALSE)
p_valor
```

\newpage

d) Dado que el $p-$valor es de 0.0016, para $\alpha = 0.01$ tenemos que:

$$p-\text{valor}=0.0016 \leq 0.01$$

Por lo que existe suficiente evidencia estadística para rechazar $H_o$, lo que implica que el cobro adicional si está justificado.

\newpage

# Ejercicio 13

CNN y ActMedia presentaron un canal de televisión dirigido a las personas que esperan en las colas delos supermercados.  En este canal se transmitían noticias, reportajes cortos y publicidad.  La duración de la programación se basaba en el supuesto de que la media poblacional del tiempo que los clientes esperan en la fila de la caja es 8 minutos.  Se utilizará una muestra de tiempos de espera reales para probar ese supuesto y determinar si el tiempo medio de espera difiere de ese estándar.

a) Formule las hipótesis para esta aplicación.

b) En una muestra de 120 clientes,la media muestral de tiempo de espera fue de 8.5 minutos.  Suponga que la desviación estándar poblacional es $\sigma=3.2$ minutos. ¿Cuál es el *p*-valor?

c) Con $\sigma=0.05,$ ¿cuál es su conclusión?

d) Calcule un intervalo de 95% de confianza para la media poblacional. ¿Esto sustenta su conclusión?

\textbf{\underline{Solución:}}

a) La prueba de hipótesis adecuada para probar si el tiempo medio de espera difiere de la media poblacional es:

$$\begin{matrix} H_o: \mu = 8 \\ H_a: \mu \neq 8 \end{matrix}$$

b) Dado que esta es una prueba de media con varianza poblacional conocida de dos colas, para calcular el $p-$valor usamos el siguiente estadístico de prueba:

$$\mathcal{Z}=\displaystyle \frac{(\overline{X}-\mu)\sqrt{n}}{\sigma}$$

Donde:

$\overline{X}=8.5$

$\mu = 8$

$n=120$

$\sigma=3.2$

Sustituyendo estos valores en el estadístico tenemos:

$$
\begin{array}{rl}
\vspace{3mm} \mathcal{Z} &= \displaystyle \frac{(8.5-8)\sqrt{120}}{3.2}\\
\vspace{3mm} &= \displaystyle \frac{0.5 \times 2 \times \sqrt{30}}{3.2}\\
&= 1.711
\end{array}
$$

Como la prueba es de dos colas, el $p-$valor está dado por:

$$
\begin{array}{rl}
\vspace{3mm} p-\text{valor} &= 2 \times P(\mathcal{Z} \geq 1.711) \\
\vspace{3mm} &= 2 \times(1-P(\mathcal{Z}<1.711)) \\
\vspace{3mm} &= 2 \times (1-\Phi(1.711)) \\
\vspace{3mm} &= 2 \times 0.0436 \\
&=0.0872
\end{array}
$$
\textbf{\underline{En R:}}


```{r,comment=''}
X_bar<-8.5
mu<-8
Sigma<-3.2
n<-120
Z<-(X_bar-mu)*sqrt(n)/Sigma
Z
```

El $p-$valor viene dado por:

```{r,comment=''}
p_valor<-2*pnorm(Z,mean=0,sd=1,lower.tail = FALSE)
p_valor
```

c) Dado que el $p-$valor es de 0.0872, para $\alpha = 0.05$ tenemos que:

$$p-\text{valor}=0.0872 \geq 0.05$$

Por lo que no existe suficiente evidencia estadística para rechazar $H_o$, lo que implica que el tiempo medio de espera no difiere de la media de la población.

\newpage

d) Calculemos un intervalo de 95% de confianza para la media poblacional, esto es:

$$\overline{X} \pm Z_{\displaystyle \frac{\alpha}{2}} \displaystyle \frac{\sigma}{\sqrt{n}}$$

Dado que esta es una prueba de media con varianza poblacional conocida de dos colas, para $\alpha = 0.05$ tenemos que el valor crítico está dado por $\pm Z_{\displaystyle \frac{\alpha}{2}}$, esto es $Z_{0.025}=\pm 1.96$, y además:

$\overline{X}=8.5$

$n=120$

$\sigma=3.2$

Sustituyendo estos valores, nos queda:

$$8.5 \pm 0.5725$$

Así un intervalo de confianza del 95% para la media poblacional es de: 

$$(7.9275,9.0725)$$

Cómo la media poblacional es $\mu=8$ está en este intervalo, se reafirma la conclusión de no rechazar la hipótesis nula.

\textbf{\underline{En R:}}

```{r,comment=''}
X_bar<-8.5
Sigma<-3.2
n<-120
alpha<-0.05
error<-qnorm(p=1-(alpha/2),mean=0,sd=1)*Sigma/sqrt(n)
inferior<-X_bar-error
inferior
superior<-X_bar+error
superior
```

\newpage

# Ejercicio 14

La Employment and Training Administration informó que la prestación media del seguro de desempleo es \$238/semana (The World Almanac, 2003). Un investigador del estado de Virginia anticipó que datos muestrales indicarán que la prestación media semanal del seguro de desempleo en el estado de Virginia es menor que la media de todo el país.

a. Dé las hipótesis adecuadas de manera que el rechazo de $H_0$ favorezca la afirmación del investigador.

b. En una muestra de 100 individuos la media muestral encontrada fue \$231 y la desviación estándar muestral fue \$80. ¿Cuál es el valor-p?

c. Si $\alpha=0.05$, ¿cuál es su conclusión?

d. Repita la prueba de hipótesis anterior usando el método del valor crítico.

\textbf{\underline{Solución:}}

a) La prueba de hipótesis adecuada de manera que al rechazar $H_o$ favorezca la afirmación del investigador es:

$$\begin{matrix} H_o: \mu \geq 238\$ \\ H_a: \mu<238\$ \end{matrix}$$

b) Dado que esta es una prueba de media con varianza poblacional desconocida de cola inferior, para calcular el $p-$valor usamos el siguiente estadístico de prueba:

$$T=\displaystyle \frac{(\overline{X}-\mu)\sqrt{n}}{S}$$
Donde:

$\overline{X}=231\$$

$\mu = 238\$$

$n=100$

$S=80\$$

Sustituyendo estos valores en el estadístico tenemos:

$$
\begin{array}{rl}
\vspace{3mm} T &= \displaystyle \frac{(231-238)\sqrt{100}}{80}\\
\vspace{3mm} &= \displaystyle \frac{-7 \times 10}{80}\\
&= -0.875
\end{array}
$$

Cómo la prueba es de cola inferior, con $n-1$ grados de libertad el $p-$valor está dado por:

$$p-\text{valor} = P(T \leq -0.875) \approx 0.19$$

\textbf{\underline{En R:}}

```{r,comment=''}
X_bar<-231
mu<-238
S<-80
n<-100
T<-(X_bar-mu)*sqrt(n)/S
T
```

El $p-$valor viene dado por:

```{r,comment=''}
p_valor<-pt(q=T,df=n-1)
p_valor
```

c) Dado que el $p-$valor es de 0.19, para $\alpha = 0.05$ tenemos que:

$$p-\text{valor}=0.19 \geq 0.05$$

Por lo que no existe suficiente evidencia estadística para rechazar $H_o$, lo que implica que la prestación media semanal del seguro de desempleo en el estado de Virginia no es menor que la media del país, la afirmación del investigador no es válida.

\newpage

d) Dado que esta es una prueba de media con varianza poblacional desconocida de cola inferior, para $\alpha = 0.05$ tenemos que el valor crítico está dado por el valor negativo de $T_\alpha$ con $n-1$ grados de libertad, esto es $T_{0.05}=-1.660$, como el estadístico de prueba es de -0.875 tenemos que, -0.875>-1.660, por lo que no hay suficiente evidencia estadística para rechazar la hipótesis nula.

\textbf{\underline{En R:}}

```{r,comment=''}
alpha<-0.05
T_alpha<-qt(p=alpha,df=n-1)
T
T_alpha
```

Ésta es una prueba de cola izquierda por lo tanto el gráfico correspondiente es el siguiente:


```{r,echo=FALSE,comment='',warning=FALSE}
x<-seq(-4,4,0.01)
y<-dt(x,df=n-1)
cuantil2<- qt(p=alpha,df=n-1)

f<-ggplot(mapping = aes(x,y))+geom_line(colour = "blue")+

      geom_area(mapping = aes(x,y), fill = "blue",alpha = .2)+
      geom_area(mapping = aes(x= ifelse(x<=cuantil2,x,cuantil2),y), 
                fill = "blue", alpha=0.4)+
    
      geom_segment(aes(x = cuantil2, y =0 , xend = cuantil2,
                       yend = dt(cuantil2,df=n-1)),
                   colour = "black",linetype=2)+
      geom_segment(aes(x = T, y =0 , xend = T, 
                       yend = dt(T,df=n-1)), 
                   colour = "red",linetype=1)+
      
        annotate("text", x=T-0.05, y =-0.02, label ="T", parse = TRUE)+
        annotate("text", x=cuantil2+0.05, y =-0.02, label="-'T'[alpha]",
                 parse = TRUE)+
        annotate("text", x=0, y = 0.1, label="'Aceptar H'[0]",
                 parse = TRUE)+
        annotate("text", x=cuantil2-0.75, y=0.1, label="'Rechazar H'[0]",
                 parse = TRUE)+
  
      ylim(-0.05,0.41)+
      xlim(-4,4)+
      labs( title = "Prueba de cola izquierda Distribución t-Student",
            x = " ", y = " ",caption = "http://synergy.vision/" )+
      vision 
credits(f)
```


\newpage

# Ejercicio 15

El precio de un diamante de un quilate de color H y pureza VS2 de Diamod Source USA es \$5 600 (www.diasource.com, marzo de 2003). Un joyero del medio oeste llama al distrito de los diamantes de Nueva York para ver si el precio medio de los diamantes ahí difiere de \$5600

a. Formule las hipótesis para determinar si el precio en Nueva York difiere de \$5600.

b. Los precios en una muestra de 25 contactos en la ciudad de Nueva York fueron los que se presentan en el archivo Diamonds del disco compacto. ¿Cuál es el valor-p?

c. Con $\alpha=0.05$, ¿es posible rechazar la hipótesis nula? ¿Cuál es su conclusión?

d. Repita la prueba de hipótesis anterior usando el método del valor crítico.

\textbf{\underline{Solución:}}

a) La prueba de hipótesis adecuada para probar si el precio en Nueva York difiere de la media de 5600\$ es:

$$\begin{matrix} H_o: \mu = 5600\$ \\ H_a: \mu \neq 5600\$ \end{matrix}$$

b) 

\newpage

# Ejercicio 16

Raftelis Financial Consulting informa que la media en los recibos trimestrales del agua en Estados Unidos es \$47.50 (U.S. News & World Report, 12 de agosto de 2002). Algunos servicios de agua son operados por empresas de servicio público, mientras que otros sistemas de agua son operados por empresas privadas. Un economista indica que la privatización no nivela la competencia y que el poder monopólico dado a las empresas públicas se está transfiriendo ahora a las empresas privadas. El problema es que los usuarios acaban pagando tasas más altas por el agua suministrada por las empresas privadas. El sistema de agua de Atlanta, Georgia, es operado por una empresa privada.
En una muestra de 64 usuarios de Atlanta, la cantidad media trimestral pagada por el agua fue \$51 y la desviación estándar fue \$12. Empleando $\alpha=0.05$ ¿la muestra favorece la conclusión de que esta empresa privada que suministra el agua tiene tasas promedio mayores?

\textbf{\underline{Solución:}}

Queremos saber si ésta empresa privada que suministra el agua tiene tasas promedio mayores, establecemos la siguiente hipótesis:

$$\begin{matrix} H_o: \mu \leq 47.50\$ \\ H_a: \mu>47.50\$ \end{matrix}$$

Dado que esta es una prueba de media con varianza poblacional desconocida de cola superior, usamos el siguiente estadístico de prueba:

$$T=\displaystyle \frac{(\overline{X}-\mu)\sqrt{n}}{S}$$

Donde:

$\overline{X}=51\$$

$\mu = 47.50\$$

$n=64$

$S=12\$$

Sustituyendo estos valores en el estadístico tenemos:

$$
\begin{array}{rl}
\vspace{3mm} T &= \displaystyle \frac{(51-47.50)\sqrt{64}}{12}\\
\vspace{3mm} &= \displaystyle \frac{3.5 \times 8}{12}\\
&= 2.33
\end{array}
$$

Cómo la prueba es de cola superior, con $n-1$ grados de libertad el $p-$valor está dado por:

$$p-\text{valor} = P(T \geq 2.33) \approx 0.011$$

Dado que el $p-$valor es de 0.011, para $\alpha = 0.05$ tenemos que:

$$p-\text{valor}=0.011 \leq 0.05$$

Por lo que existe suficiente evidencia estadística para rechazar $H_o$, lo que implica que se puede concluir que ha habido un aumento en las tasas promedio de agua.

Cómo esta es una prueba de media con varianza poblacional desconocida de cola superior, para $\alpha = 0.05$ tenemos que el valor crítico está dado por $T_\alpha$ con $n-1$ grados de libertad, esto es $T_{0.05}=1.671$, como el estadístico de prueba es de 2.33 tenemos que, 2.33>1.671, por lo que se reafirma que hay suficiente evidencia estadística para rechazar la hipótesis nula.

\textbf{\underline{En R:}}

```{r,comment=''}
X_bar<-51
mu<-47.50
S<-12
n<-64
alpha<-0.05
T<-(X_bar-mu)*sqrt(n)/S
T
```

El $p-$valor viene dado por:

```{r,comment=''}
p_valor<-pt(T,df=n-1,lower.tail = FALSE)
p_valor
```

El valor crítico viene dado por:

```{r,comment=''}
T_alpha<-qt(p=1-alpha,df=n-1)
T_alpha
```

Ésta es una prueba de cola derecha por lo tanto el gráfico correspondiente es el siguiente:

```{r,echo=FALSE,comment='',warning=FALSE}
x<-seq(-4,4,0.01)
y<-dt(x,df=n-1)
cuantil1<- qt(p=1-alpha,df=n-1)

f<-ggplot(mapping = aes(x,y))+geom_line(colour = "blue")+

      geom_area(mapping = aes(x,y), fill = "blue",alpha = .2)+
      geom_area(mapping = aes(x= ifelse(x>=cuantil1,x,cuantil1),y),
                fill = "blue", alpha=0.4)+
      geom_segment(aes(x = cuantil1, y =0 , xend = cuantil1,
                       yend = dt(cuantil1,df=n-1)),
                   colour = "black",linetype=2)+
      geom_segment(aes(x = T, y =0 , xend = T, 
                       yend = dt(T,df=n-1)), 
                   colour = "red",linetype=1)+
      
        annotate("text", x=T, y =-0.02, label ="T", parse = TRUE)+
        annotate("text", x=cuantil1, y =-0.02, label="'T'[alpha]",
                 parse = TRUE)+
        annotate("text", x=0, y = 0.1, label="'Aceptar H'[0]",
                 parse = TRUE)+
        annotate("text", x=cuantil1+0.7, y=0.1, label="'Rechazar H'[0]",
                 parse = TRUE)+
  
      ylim(-0.05,0.41)+
      xlim(-4,4)+
      labs( title = "Prueba de cola derecha Distribución t-Student",
            x = " ", y = " ",caption = "http://synergy.vision/" )+
      vision 
credits(f)
```


\newpage

# Ejercicio 17

El viernes los corredores de bolsa de Wall Street esperaban ansiosos la publicación del gobierno federal del aumento en enero de nóminas no agrícolas. El primer consenso estimado entre los economistas fue que se esperaba un aumento de 250000 nuevos empleos (CNBC, 3 de febrero de 2006). Sin embargo, en una muestra de 20 economistas tomada el jueves en la tarde, la media muestral fue 266000, y la desviación estándar muestral 24 000. Los analistas financieros suelen llamar a tales medias muestrales, basadas en las estimaciones que circulan en el mercado después de que los analistas incorporan las últimas informaciones, “whisper number”. Realice una prueba de hipótesis para determinar si el “whisper number” justifica la conclusión de un aumento estadísticamente significante en la estimación de consenso de los economistas. Use $\alpha=0.01$ como nivel de significancia.

\textbf{\underline{Solución:}}

Queremos saber si aumentó la estimación de consenso de los economistas, establecemos la siguiente hipótesis:

$$\begin{matrix} H_o: \mu \leq 250000 \\ H_a: \mu>250000 \end{matrix}$$

Dado que esta es una prueba de media con varianza poblacional desconocida de cola superior, usamos el siguiente estadístico de prueba:

$$T=\displaystyle \frac{(\overline{X}-\mu)\sqrt{n}}{S}$$

Donde:

$\overline{X}=266000$

$\mu = 250000$

$n=20$

$S=24000$

Sustituyendo estos valores en el estadístico tenemos:

$$
\begin{array}{rl}
\vspace{3mm} T &= \displaystyle \frac{(266000-250000)\sqrt{20}}{24000}\\
\vspace{3mm} &= \displaystyle \frac{16000 \times 2 \times \sqrt{5}}{24000}\\
&= 2.981
\end{array}
$$

Cómo la prueba es de cola superior, con $n-1$ grados de libertad el $p-$valor está dado por:

$$p-\text{valor} = P(T \geq 2.981) \approx 0.0036$$

Dado que el $p-$valor es de 0.0036, para $\alpha = 0.01$ tenemos que:

$$p-\text{valor}=0.0036 \leq 0.01$$

Por lo que existe suficiente evidencia estadística para rechazar $H_o$, lo que implica que se justifica la conclusión de que aumentó significativamente la estimación de consenso de los economistas.

Cómo esta es una prueba de media con varianza poblacional desconocida de cola superior, para $\alpha = 0.01$ tenemos que el valor crítico está dado por $T_\alpha$ con $n-1$ grados de libertad, esto es $T_{0.01}=2.539$, como el estadístico de prueba es de 2.981 tenemos que, 2.981>2.539, por lo que se reafirma que hay suficiente evidencia estadística para rechazar la hipótesis nula.

\textbf{\underline{En R:}}

```{r,comment=''}
X_bar<-266000
mu<-250000
S<-24000
n<-20
alpha<-0.01
T<-(X_bar-mu)*sqrt(n)/S
T
```

El $p-$valor viene dado por:

```{r,comment=''}
p_valor<-pt(T,df=n-1,lower.tail = FALSE)
p_valor
```

El valor crítico viene dado por:

```{r,comment=''}
T_alpha<-qt(p=1-alpha,df=n-1)
T_alpha
```

\newpage

Ésta es una prueba de cola derecha por lo tanto el gráfico correspondiente es el siguiente:

```{r,echo=FALSE,comment='',warning=FALSE}
x<-seq(-4,4,0.01)
y<-dt(x,df=n-1)
cuantil1<- qt(p=1-alpha,df=n-1)

f<-ggplot(mapping = aes(x,y))+geom_line(colour = "blue")+

      geom_area(mapping = aes(x,y), fill = "blue",alpha = .2)+
      geom_area(mapping = aes(x= ifelse(x>=cuantil1,x,cuantil1),y),
                fill = "blue", alpha=0.4)+
      geom_segment(aes(x = cuantil1, y =0 , xend = cuantil1,
                       yend = dt(cuantil1,df=n-1)),
                   colour = "black",linetype=2)+
      geom_segment(aes(x = T, y =0 , xend = T, 
                       yend = dt(T,df=n-1)), 
                   colour = "red",linetype=1)+
      
        annotate("text", x=T, y =-0.02, label ="T", parse = TRUE)+
        annotate("text", x=cuantil1, y =-0.02, label="'T'[alpha]",
                 parse = TRUE)+
        annotate("text", x=0, y = 0.1, label="'Aceptar H'[0]",
                 parse = TRUE)+
        annotate("text", x=cuantil1+0.7, y=0.05, label="'Rechazar H'[0]",
                 parse = TRUE)+
  
      ylim(-0.05,0.41)+
      xlim(-4,4)+
      labs( title = "Prueba de cola derecha Distribución t-Student",
            x = " ", y = " ",caption = "http://synergy.vision/" )+
      vision 
credits(f)
```

\newpage

# Ejercicio 18

En un estudio sobre los costos de atención a la salud en Estados Unidos se presentaron datos que mostraban un gasto medio de Medicare por derechohabiente de \$6 883 en el 2003. Para investigar las diferencias en todo el país, un investigador tomó una muestra de 40 derechohabientes de Medicare del estado de Indianápolis. En la muestra de Indianápolis el gasto promedio de Medicare
en el 2003 fue \$5980 y la desviación estándar \$2518.

a. Establezca las hipótesis a usar si se quiere determinar si el gasto anual medio de Medicare en Indianápolis es menor a la media nacional.

b. Use los resultados muestrales anteriores para calcular el estadístico de prueba y el valor-p.

c. Use $\alpha=0.05$. ¿A qué conclusión llega?

d. Repita la prueba de hipótesis usando el método del valor crítico.

\textbf{\underline{Solución:}}

a) La prueba de hipótesis adecuada para determinar si el gasto anual medio de Medicare en Indianápolis es menor a la media nacional es:

$$\begin{matrix} H_o: \mu \geq 6883\$ \\ H_a: \mu<6883\$ \end{matrix}$$

b) Dado que esta es una prueba de media con varianza poblacional desconocida de cola inferior, para calcular el $p-$valor usamos el siguiente estadístico de prueba:

$$T=\displaystyle \frac{(\overline{X}-\mu)\sqrt{n}}{S}$$

Donde:

$\overline{X}=5980\$$

$\mu = 6883\$$

$n=40$

$S=2518\$$

Sustituyendo estos valores en el estadístico tenemos:

$$
\begin{array}{rl}
\vspace{3mm} T &= \displaystyle \frac{(5980-6883)\sqrt{40}}{2518}\\
\vspace{3mm} &= \displaystyle \frac{-903 \times 2 \times \sqrt{10}}{2518}\\
&= -2.268
\end{array}
$$

Cómo la prueba es de cola inferior, con $n-1$ grados de libertad el $p-$valor está dado por:

$$p-\text{valor} = P(T \leq -2.268) \approx 0.015$$

\textbf{\underline{En R:}}

```{r,comment=''}
X_bar<-5980
mu<-6883
S<-2518
n<-40
T<-(X_bar-mu)*sqrt(n)/S
T
```

El $p-$valor viene dado por:

```{r,comment=''}
p_valor<-pt(q=T,df=n-1)
p_valor
```

c) Dado que el $p-$valor es de 0.015, para $\alpha = 0.05$ tenemos que:

$$p-\text{valor}=0.015 \leq 0.05$$

Por lo que existe suficiente evidencia estadística para rechazar $H_o$, lo que implica que el gasto anual medio de Medicare en Indianápolis es menor a la media nacional.

\newpage

d) Dado que esta es una prueba de media con varianza poblacional desconocida de cola inferior, para $\alpha = 0.05$ tenemos que el valor crítico está dado por el valor negativo de $T_\alpha$ con $n-1$ grados de libertad, esto es $T_{0.05}=-1.684$, como el estadístico de prueba es de -2.268 tenemos que, -2.268<-1.684, por lo que hay suficiente evidencia estadística para rechazar la hipótesis nula.

\textbf{\underline{En R:}}

```{r,comment=''}
alpha<-0.05
T_alpha<-qt(p=alpha,df=n-1)
T
T_alpha
```

Ésta es una prueba de cola izquierda por lo tanto el gráfico correspondiente es el siguiente:

```{r,echo=FALSE,comment='',warning=FALSE}
x<-seq(-4,4,0.01)
y<-dt(x,df=n-1)
cuantil2<- qt(p=alpha,df=n-1)

f<-ggplot(mapping = aes(x,y))+geom_line(colour = "blue")+

      geom_area(mapping = aes(x,y), fill = "blue",alpha = .2)+
      geom_area(mapping = aes(x= ifelse(x<=cuantil2,x,cuantil2),y), 
                fill = "blue", alpha=0.4)+
    
      geom_segment(aes(x = cuantil2, y =0 , xend = cuantil2,
                       yend = dt(cuantil2,df=n-1)),
                   colour = "black",linetype=2)+
      geom_segment(aes(x = T, y =0 , xend = T, 
                       yend = dt(T,df=n-1)), 
                   colour = "red",linetype=1)+
      
        annotate("text", x=T-0.05, y =-0.02, label ="T", parse = TRUE)+
        annotate("text", x=cuantil2+0.05, y =-0.02, label="-'T'[alpha]",
                 parse = TRUE)+
        annotate("text", x=0, y = 0.1, label="'Aceptar H'[0]",
                 parse = TRUE)+
        annotate("text", x=cuantil2-0.75, y=0.1, label="'Rechazar H'[0]",
                 parse = TRUE)+
  
      ylim(-0.05,0.41)+
      xlim(-4,4)+
      labs( title = "Prueba de cola izquierda Distribución t-Student",
            x = " ", y = " ",caption = "http://synergy.vision/" )+
      vision 
credits(f)
```

\newpage

# Ejercicio 19

La cámara de comercio de una comunidad de Florida anuncia en su publicidad que el costo medio de un terreno residencial es \$125 000 o menos por lote. Suponga que en una muestra de 32 lotes se encuentra que la media muestral es \$130 000 por lote y que la desviación estándar muestral es \$12 500. Use 0.05 como nivel de significancia para probar la validez de lo que se dice en la publicidad.


\newpage

# Ejercicio 20

Los centros virtuales de llamadas son atendidos por personas que trabajan fuera de sus hogares. La mayor parte de los agentes de casa (home agent) ganan \$10 a \$15 por hora sin beneficios frente a \$7 a \$9 por hora con beneficios en un centro tradicional de llamadas (BusinessWeek, 23 de enero de 2006). Regional Airways está considerando emplear agentes de casa, pero sólo si conservan una satisfacción del cliente mayor que 80%. Se realizó una prueba con agentes de casa.

En una muestra de 300 clientes, 252 indicaron estar satisfechos con el servicio.

a. Elabore las hipótesis de una prueba para determinar si los datos muestrales apoyan la conclusión de que el servicio al cliente con agentes de casa satisface el criterio de Regional Airways.

b. ¿Cuál es la estimación puntual del porcentaje de clientes satisfechos?

c. ¿Cuál es el valor-p proporcionado por los datos muestrales?

d. ¿Cuál es la conclusión en esta prueba de hipótesis? Use como nivel de significancia $\alpha=0.05$.

\newpage

# Ejercicio 21

En Estados Unidos, de acuerdo con el gobierno federal, 24% de los trabajadores amparados por el plan de atención a la salud de su empresa no tuvieron que contribuir a la prima (Statistical Abstract of the United States: 2006). En un estudio reciente se encontró que a 81 trabajadores de los 400 tomados en una muestra no se les pidió que contribuyeran para el plan de atención a la salud de su empresa.

a. Elabore las hipótesis para probar si ha disminuido el porcentaje de trabajadores a quienes no se les pide que contribuyan para el plan de atención a la salud de su empresa.

b. ¿Cuál es la estimación puntual de la proporción que tiene un seguro de salud financiado totalmente por su empresa?

c. ¿Ha habido una disminución estadísticamente significativa en la proporción de trabajadores que tienen un seguro de salud financiado totalmente por su empresa? Use $\alpha=0.05$.

\newpage

# Ejercicio 22

En un estudio se encontró que en 2005, el 12.5% de los trabajadores estadounidenses pertenecía a un sindicato (*The Wall Street Journal*, 21 de enero de 2006).  El caso es que en 2006 se toma una muestra de 400 trabajadores para ver si el esfuerzo realizado por los sindicatos por organizarse ha hecho que aumente el número de sus miembros.

a) Formule las hipótesis que puedan ser usadas para determinar si la afiliación a los sindicatos ha aumentado en 2006.

b) Si los resultados muestrales indican que 52 de los trabajadores pertenecen a los sindicatos, ¿cuál es el *p*-valor de esta prueba de hipótesis?

c) Con $\sigma=0.05,$ ¿cuál es su conclusión?

\newpage

# Ejercicio 23

Un estudio realizado por *Consumer Reports* indica que 64% de los clientes de los supermercados piensa que las marcas de esos establecimientos son tan buenas como las marcas nacionales.  Para investigar si estos resultados aplican a sus propios productos, un fabricante de salsa de tomate de una marca nacional preguntó a los integrantes de una muestra si consideraban las salsas de tomate de marca propia de los supermercados tan buenas como la de marca nacional.

a) Formule las hipótesis para determinar si el porcentaje de clientes de los supermercados que considera las salsas de tomate de marca propia de estos establecimientos tan buenas como la de marca nacional difiere de 64%.

b) Si en una muestra de 100 clientes, 52 opinan que las marcas de los supermercados son tan buenas como las nacionales, ¿cuál es el *p*-valor?

c) Con $\sigma=0.05$, ¿cuál es la conclusión?

d) ¿Le dará gusto esta conclusión al fabricante de la marca naciaonal de salsa de tomate? Explique.

\newpage

# Ejercicio 24

Según el Pew Internet & American Life Project, 75% de los estadounidenses adultos una Internet (sitio web de Pew Internet, 19 de abril de 2008).  Los autores del projecto Pew también reportaron el porcentaje de estadounidenses que usa Internet por grupo de edad.  Los datos en el archivo AgeGroup son congruentes con sus hallazgos.  Esos datos fueron obtenidos de una muestra de 100 usuarios en el grupo de edad de 30 a 49 años y 200 usuarios en el grupo de edad de 50 a 64 años.  Un Yes (Sí) indica que el encuestado usa Internet; un No indica que el encuestado no lo hace.

a) Establezca las hipótesis que pueden utilizarse para determinar si el porcentaje de usuarios de Internet en ambos grupos de edad difieren del promedio general de 75%.

b) Estime la proporción de usuarios en el grupo de edad de 30 a 49 años. ¿Está  proporción difiere significativamente de la proporción general de 0.75? Utilice $\sigma=0.05.$

c) Determine la proporción de usuarios en el grupo de edad de 50 a 64 años. ¿Esta proporción difiere significativamente de la proporción general de 0.75? Utilice $\sigma=0.05.$

d) ¿Esperaría que la proporción de usuarios en el grupo de 18 a 29 años sea más grande o más pequeña que la proporción del grupo de edad de 30 a 49 años? Sustente su conclusión con los resultados obtenidos en los incisos b) y c).

\newpage

# Ejercicio 25

Antes del Super Bowl de 2003, la ABC pronosticó que 22% de la audiencia por televisión expresaría interés por ver uno de sus programas por estrenar, entre ellos: 8 *Simple Rules, Are you Hot? y Dragnet*. Durante el Super Bowl, la ABC pasó anuncios sobre estos programas de televisión. Al día siguiente del evento, una firma de publicidad tomó una muestra de 1532 espectadores que los vieron, de los cuales 414 afirmaron que verían alguna de las series promovidas por a ABC (*The Wall Street Journal*,30 de enero de 2003).

a) ¿Cuál esla estimación puntual de la proporción de espectadores que después de ver los anuncios dijeron que verían los programas de televisión?

b) Con $\sigma=0.05$, determine si la intención de ver los programas de la ABC aumentó significativamente después de ver los anuncios.  Establezca las hipótesis apropiadas, calcule el *p*-valor y defina su conclusión.

c) ¿Por qué tales estudios son valiosos para las empresas y los negocios de publicidad?

\newpage

# Ejercicio 26

En una conferencia en 2006, un ejecutivo de una empresa de correduría en el mercado de dinero dijo a un grupo de analistas que por lo menos 70% de los inversionistas confiaba en lograr sus objetivos de inversión.  UBS Investor Optimism Survey realizó un estudio, del 2 al 15 de enero, y encontró que 67% de los inversionistas confiaba en lograr sus objetivos de inversión (CNCB, 20 de enero de 2006).

a) Formule las hipótesis para probar la validez de lo expresado por el ejecutivo de la empresa mediadora en el mercado de dinero.

b) Suponga que para este estudio, UBS Investor Optimism Survey recabó información de 300 inversionistas. ¿Cuál es el *p*-valor en esta prueba de hipótesis?

c) Con $\sigma=0.50,$ ¿debe rechazarse lo que afirma el ejecutivo?

\newpage

# Ejercicio 27

Según el Center for Logistics Management de la Universidad de Nevada, 6% de todas las mercancías vendidas en Estados Unidos son devueltas (*BusinessWeek*, 15 de enero de 2007).  Una tienda departamental en Houston tomó una muestra de 80 artículos vendidos en enero y encontró que 12 de ellos fueron devueltos.

a) Calcule una estimación puntual de la proporción de artículos devueltos para la población de transacciones de ventas en el almacén de Houston.

b) Calcule un intervalo de 95% de confianza para la proporción de devoluciones en el almacén de Houston.

c) ¿La proporción de devoluciones es significativamente distinta de las devoluciones de toda la nación en conjunto? Proporcione sustento estadístico para su respuesta.

\newpage

# Ejercicio 28

Eagle Outfitters es una cadena de tiendas que se especializa en ropa de invierno y de equipo para excursionismo.  Esta empresa planea una promoción con envío de cupones de descuento para todos sus clientes con tarjeta de crédito.  La promoción se considerará un éxito si más de 10% de los que reciban el cupón lo utilizan.  Antes de realizar la promoción a nivel nacional, se envía cupones a una muestra de 100 clientes con tarjeta de crédito.

a) Desarrolle las hipótesis que pueden utilizarse para probar si la proporción poblacional de aquellos que usarán el cupón es suficiente como para hacer la promoción en todo el país.

b) El archivo Eagle contiene los datos muestrales.  Obtenga una estimación puntual de la proporción poblacional.

c) Use $\sigma=0.05$ y realice la prueba de hipótesis. ¿La empresa debe realizar esta promoción en todo el país?

\newpage

# Ejercicio 29

En un artículo anunciado  en su portada, *BusinessWeek* publicó información acerca de los hábitos de sueño de los estadounidenses (*BusinessWeek,* 26 de enero de 2004).  El artículo señalaba que la privación del sueño ocasiona diversos problemas, entre ellos muertes en las autopistas.  El 51% de los conductores admitió manejar sintiéndose somnoliento.  Un investigador planteó la hipótesis de que este problema es aún mayor entre los trabajadores de los turnos nocturnos.

a) Formule la hipótesis que ayuden a determinar si más de 51% de la población de trabajadores de los turnos nocturnos admite conducir somnoliento.

b) En una muestra de 400 trabajadores de turnos nocturnos se identidicó a quienes admitían conducir somnolientos.  Consulte el archivo Drowsy. ¿Cuál es la proporción muestral? ¿Cuál es el *p*-valor?

c) Con $\sigma=0.1,$ ¿cuál es su conclusión?

\newpage

# Ejercicio 30

Muchos inversionistas y analistas financieron piensan que el promedio industrial Dow Jones (DJIA) es un buen barómetro del mercado de acciones. El 31 de enero de 2006, de las 30 acciones que constituyen el DIJA, 9 aumentaron de precio (*The Wall Street Journal,  1 de febrero de 2006).  A partir de este hecho, un analista bursátil afirmó que 30% de las acciones de la Bolsa de Nueva York se incrementarían ese mismo día.

a) Formule las hipótesis nula y alternativas para probar lo que afirma el análista.

b) En una muestra de 50 acciones de la bolsa de Nueva York, 24 aumentaron.  Establezca la estimación puntual de la proporción poblacional de las acciones se incrementaron.

c) Realice una prueba de hipótesis usando $\sigma=0.01$ como nivel de significancia. ¿Cuál es la conclusión?.

\newpage

# Ejercicio 31

Fowle Marketing Research, Inc.  basa la tarifa que cobra a sus clientes en el supuesto de que una encuesta por teléfono se puede realizar en un promedio de 15 minutos o menos.  Si se requiere más tiempo en promedio, se cobra una cantidad adicional.  Con una muestra de 35 encuestas, una desviación estándar poblacional de 4 minutos y 0.01 como nivel de significancia, se usará la media muestral para probar la hipótesis nula $H_0:\mu\le15$.

a) ¿Cuál es su interpretación del error tipo II en este problema? ¿Qué impacto tiene en la empresa?

b) ¿Cuál es la probabilidad de cometer un error tipo II si la verdadera media de los tiempos es $\mu=17$ minutos?

c) ¿Cuál es la probabilidad de cometerlo si la verdadera media de los tiempos es $\mu=18$ minutos?

d) Dibuje la forma general de la curva de potencia de esta prueba.

\newpage

# Ejercicio 32

Un grupo de investigación del consumidor está interesado en probar la afirmación de un fabricante de automóviles de que un nuevo modelo económico recorrerá por lo menos 25 millas por cada galón de gasolina ($H_0;\mu\ge25$).

a) Con 0.02 como nivel de significancia y una muestra de 30 automóviles, ¿cuál es la regla de rechazo basada en el valor de $\hat{x}$ en la prueba para determinar si debe rechazarse la afirmación del fabricante? Suponga que $\sigma$ es 3 millas por galón.

b) ¿Cuál es la probilidad de cometer un error tipo II si el verdadero rendimiento es 23 millas por galón?

c) ¿Cuál es la probabilidad de cometerlo si el verdadero rendimiento es 24 millas por galón?

d) ¿Cuál es la probabilidad si el verdadero rendimiento es 25.5 millas por galón?

\newpage

# Ejercicio 33

La revista *Young Adult* establece la hipótesis siguiente acerca de la edad de sus suscriptores.

$$
\begin{array}{rl}
H_0:\mu=28\\
H_a:\mu\ne28
\end{array}
$$

a) En esta situación, ¿qué significa cometer un error tipo II?

b) se supone que la desviación estándar poblacional es conocida como de $\sigma=6$ años, y que el tamaño de la muestra es 100.  Si $\alpha=0.05$, ¿cuál es la probabilidad de aceptar $H_0$ si $\mu$ es igual a 26,27,29 y 30?

c) ¿Cuál es la potencia si $\mu=26$? ¿Qué le dice este resultado?

\newpage

# Ejercicio 34

En la operación de una línea de producción se prueba la exactitud del peso de llenado mediante la prueba de hipótesis siguiente.

| Hipótesis     | Conclusión y acción                                      |
|---------------|----------------------------------------------------------|
| $H_0:\mu=16$  | Llenado correcto; puede continuar                        |
| $H_a:\mu\ne16$ | Llenado fuera del estándar; detener y ajustar la máquina |


El tamaño de la muestraes 30 y la desviación estándar poblacional es $\sigma=0.8$ Use $\alpha=0.05$.

a) En esta situación, ¿qué significa un error tipo II?

b) ¿Cuál es la probabilidad de cometer un error de tipo II si la máquina está llenando con 0.5 onzas de exceso?

c) Si se está llenando con 0.5 onzas de exceso, ¿cuál es la potencia de la prueba estadística?

d) Muestre la curva de potencia para esta prueba de hipótesis. ¿Qué información aporta al gerente de producción?

\newpage

# Ejercicio 35

Vaya al ejercicio 31.  Suponga que la empresa toma una muestra de 50 encuestas y repita los incisos b) y c). ¿Qué observación se puede hace sobre cómo el incremento del tamaño de la muestra afecta la probabilidad de cometer un error tipo II?

\newpage

# Ejercicio 36

Sparr Investments, Inc. se especializa en oportunidades de inversión para sus clientes con pago de impuestos diferido.  Hace poco, Sparr ofreció un programa de inversión con deducción vía nómina para los empleados de una determinada empresa.  Estimó que en este momento los empleados tienen en promedio \$100 o menos por mes en inversiones con impuestos diferidos.  Para probar la hipótesis de Sparr acerca del nivel actual de las inversiones entre la población de empleados, se toma una muestra de 40 sujetos.  Suponga que las cantidades invertidas mensualmente por éstos en inversiones con impuestos diferidos tienen una desviación estándar de \$75 y que en esta prueba de hipótesis se usará 0.05 como nivel de significancia.

a) En esta situación, ¿cuál es el error tipo II?

b) ¿Cuál es la probabilidad de cometer un error tipo II si la media de la inversión mensual de los empleados es \$120?

c) ¿Cuál es la probabilidad de cometer un error de tipo II si la media de la inversión mensual de los empleados es \$130?

d) Suponiendo que se usa el tamaño muestral de 80 empleados, repita los incisos b) y c).




