---
title: "Ejercicios de Regresión Múltiple y Análisis de Varianza"
subtitle: "Diplomado de Probabilidad y Estadística Matemática en R"
author: "http://synergy.vision/"
output:
  pdf_document:
      toc: yes
      toc_depth: 4
      includes:
        in_header: ./preambulo.tex
  html_document: default
fontsize: 12
---

```{r setup, include=FALSE}
knitr::opts_chunk$set(echo = TRUE)
library(knitr)
library(latex2exp)
library(ggplot2)
source("ggplottheme.R")
library(grid)
library(gridExtra)
mod_name<-"Regresión Múltiple y Análisis de Varianza"
credits<-function(f){
  grid.arrange(f,right=textGrob(paste0(mod_name," (C) Synergy Vision - 2018"),
                                gp=gpar(fontsize=7, fontface="italic", col="gray75"),
                                rot=90, just = "centre", vjust=-2))
}
```

\newpage

# Ejercicio 1

Sam Spade, dueño y gerente de Stationery Store, está preocupado por el comportamiento de las ventas de un modelo de reproductor de CD y casetes que se venden en la tienda.  Se da cuenta de que existen muchos factores  que podrían ayudar a explicarlo, pero cree que la publicidad y el precio son los principales determinantes.  Sam reunió los siguientes datos:

| Ventas (unidades vend.) | Publicidad (núm. de anuncios) | Precio (dólares) |
|:-----------------------:|:-----------------------------:|:----------------:|
|            33           |               3               |        125       |
|            61           |               6               |        115       |
|            70           |               10              |        140       |
|            82           |               13              |        130       |
|            17           |               9               |        145       |
|            24           |               6               |        140       |

a) Calcule la ecuación de mínimos cuadrados para predecir las ventas a partir de la publicidad y el precio. 

b) Si la publicidad es 7 y el precio \$132, ¿qué ventas podría pronosticar?

\textbf{\underline{Solución:}}

a) Calculemos la ecuación de mínimos cuadrados múltiple $Y = a + b_1 X_1 + b_2 X_2$, donde:

$Y$ = Variable dependiente.

$a$ = Ordenada $Y$.

$X_1$ y $X_2$ = Variables indpendientes.

$b_1$ y $b_2$ = Pendientes asociadas a $X_1$ y $X_2$ respectivamente.

Para calcular los coeficientes $a, b_1$ y $b_2$ de la ecuación de mínimos cuadrados múltiple usamos el siguiente sistema de ecuaciones:

$$
\begin{array}{rl}
\vspace{3mm} \displaystyle \sum_{i=1}^{n} y_i &= na + b_1 \displaystyle \sum_{i=1}^{n} x_{1i} +  b_2 \sum_{i=1}^{n} x_{2i} \\
\vspace{3mm} \displaystyle \sum_{i=1}^{n} x_{1i} y_i &= a \displaystyle \sum_{i=1}^{n} x_{1i} + b_1 \sum_{i=1}^{n} x^2_{1i} +  b_2 \sum_{i=1}^{n} x_{1i} x_{2i} \\
\vspace{3mm} \displaystyle \sum_{i=1}^{n} x_{2i} y_i &= a \displaystyle \sum_{i=1}^{n} x_{2i} + b_1 \sum_{i=1}^{n} x_{1i} x_{2i} +  b_2 \sum_{i=1}^{n} x^2_{2i} \\
\end{array}
$$
donde,

$y_i$ = Valores de la variable dependiente (Ventas).

$x_{1i}$ = Valores de la variable independiente (Publicidad).

$x_{2i}$ = Valores de la variable independiente (Precio).

\newpage

Sustituyendo los valores en el sistema de ecuación tenemos:

$$
\begin{array}{rl}
\vspace{3mm} 287 &= 6a + 47b_1 + 795b_2\\
\vspace{3mm} 2528 &= 47a + 431b_1 + 6300b_2\\
\vspace{3mm} 37425 &= 795a + 6300b_1 +105975b_2 \\
\end{array}
$$
Resolviendo el sistema de ecuaciones, tenemos que los coeficientes están dados por:

$a$ = 219.2306

$b_1$ = 6.3814

$b_2$ = -1.6708

Así la ecuación de mínimos cuadrados múltiple está dada por:

$$Y = 219.2306 + 6.3814X_1 - 1.6708X_2$$

\textbf{\underline{En R:}}

Usamos el comando `lm()` en R para encontrar la ecuación de mínimos cuadrados múltiple, tenemos:

```{r,comment='',warning=FALSE}
Ventas<-c(33,61,70,82,17,24)
Publicidad<-c(3,6,10,13,9,6)
Precio<-c(125,115,140,130,145,140)

Datos<-data.frame(Ventas,Publicidad,Precio)

regresion<-lm(Ventas~Publicidad+Precio,Datos)

coef(regresion)
```
Por lo que la ecuación de regresión está dada por:

$$Y = 219.2306 + 6.3814X_1 - 1.6708X_2$$

b) Si el número de anuncios es de 7 y el precio de 132\$, las ventas serán de:

$$X_1=7, X_2=132, \quad \hat{Y} = 219.2306 + 6.3814(7) - 1.6708(132) = 43.3548$$

43.35 unidades

\newpage

# Ejercicio 2

La Reserva Federal de Estados Unidos realiza un estudio preliminar para determinar la relación entre ciertos indicadores económicos y el cambio porcentual anual en el producto interno bruto (PIB).  Dos de los indicadores examinados son el monto del déficit del gobierno federal (en miles de millones de dólares) y el promedio industrial Dow Jones (el valor medio del año).  Los datos correspondientes a seis años son:

| Y Cambio en el PIB | $X_1$ Déficit federal | $X_2$ Dow Jones |
|:------------------:|:-----------------:|:-----------:|
|         2.5        |        100        |    2,850    |
|        -1.0        |        400        |    2,100    |
|         4.0        |        120        |    3,300    |
|         1.0        |        200        |    2,400    |
|         1.5        |        180        |    2,550    |
|         3.0        |         80        |    2,700    |

a) Encuentre (calcule) la ecuación de mínimos cuadrados que mejor describa los datos.

b) ¿Qué porcentaje de cambio en el PIB se esperaría en un año en el cual el déficit federal fue 240,000 millones de dólares y el promedio Dow Jones fue 3,000?

\textbf{\underline{Solución:}}

a) Calculemos la ecuación de mínimos cuadrados múltiple $Y = a + b_1 X_1 + b_2 X_2$, donde:

$Y$ = Variable dependiente.

$a$ = Ordenada $Y$.

$X_1$ y $X_2$ = Variables indpendientes.

$b_1$ y $b_2$ = Pendientes asociadas a $X_1$ y $X_2$ respectivamente.

Para calcular los coeficientes $a, b_1$ y $b_2$ de la ecuación de mínimos cuadrados múltiple usamos el siguiente sistema de ecuaciones:

$$
\begin{array}{rl}
\vspace{3mm} \displaystyle \sum_{i=1}^{n} y_i &= na + b_1 \displaystyle \sum_{i=1}^{n} x_{1i} +  b_2 \sum_{i=1}^{n} x_{2i} \\
\vspace{3mm} \displaystyle \sum_{i=1}^{n} x_{1i} y_i &= a \displaystyle \sum_{i=1}^{n} x_{1i} + b_1 \sum_{i=1}^{n} x^2_{1i} +  b_2 \sum_{i=1}^{n} x_{1i} x_{2i} \\
\vspace{3mm} \displaystyle \sum_{i=1}^{n} x_{2i} y_i &= a \displaystyle \sum_{i=1}^{n} x_{2i} + b_1 \sum_{i=1}^{n} x_{1i} x_{2i} +  b_2 \sum_{i=1}^{n} x^2_{2i} \\
\end{array}
$$
donde,

$y_i$ = Valores de la variable dependiente (Cambio en el PIB).

$x_{1i}$ = Valores de la variable independiente (Déficit federal).

$x_{2i}$ = Valores de la variable independiente (Dow Jones).

Sustituyendo los valores en el sistema de ecuación tenemos:

$$
\begin{array}{rl}
\vspace{3mm} 11 &= 6a + 1080b_1 + 15900b_2\\
\vspace{3mm} 1040 &= 1080a + 263200b_1 + 2676000b_2\\
\vspace{3mm} 32550 &= 15900a + 2676000b_1 + 42975000b_2 \\
\end{array}
$$
Resolviendo el sistema de ecuaciones, tenemos que los coeficientes están dados por:

$a$ = -3.6963

$b_1$ = -0.00677

$b_2$ = 0.00254

Así la ecuación de mínimos cuadrados múltiple está dada por:

$$Y = -3.6963 -0.00677X_1 + 0.00254X_2$$

\textbf{\underline{En R:}}

Para encontrar la ecuación de mínimos cuadrados múltiple usamos el comando `lm()` en R, nos queda:

```{r,comment='',warning=FALSE}
CambioPIB<-c(2.5,-1,4,1,1.5,3)
Deficit<-c(100,400,120,200,180,80)
DowJones<-c(2850,2100,3300,2400,2550,2700)

Datos<-data.frame(CambioPIB,Deficit,DowJones)

regresion<-lm(CambioPIB~Deficit+DowJones,Datos)

coef(regresion)
```
Por lo que la ecuación de regresión está dada por:

$$Y = -3.6963 -0.00677X_1 + 0.00254X_2$$

b) Si el déficit federal fue de 240,000 millones de dólares y el promedio Dow Jones fue 3,000, entonces se esperaría un porcentaje de cambio en el PIB de:

$$X_1 = 240,X_2 = 3,000,\quad \hat{Y} = -3.6963 -0.00677(240) + 0.00254(3,000)$$
2.2989\%


\newpage

# Ejercicio 3

Estamos intentando predecir la demanda anual (DEMAND) de cierto producto, utilizando las siguientes variables independientes:

$$
\begin{array}{rl}
&\text{PRECIO}=\text{precio del producto (en dólares)}\\ 
&\text{INGRESO}=\text{ingreso del consumidor (en dólares)}\\
&\text{SUB}=\text{precio de un bien sustituto (en dólares)}
\end{array}
$$

Se recolectaron datos correspondientes al periodo 1982-1996:

|  Año | Demanda | Precio ($) | Ingreso ($) | Sub ($) |
|:----:|:-------:|:----------:|:-----------:|:-------:|
| 1982 |    40   |      9     |     400     |    10   |
| 1983 |    45   |      8     |     500     |    14   |
| 1984 |    50   |      9     |     600     |    12   |
| 1985 |    55   |      8     |     700     |    13   |
| 1986 |    60   |      7     |     800     |    11   |
| 1987 |    70   |      6     |     900     |    15   |
| 1988 |    65   |      6     |    1,000    |    16   |
| 1989 |    65   |      8     |    1,100    |    17   |
| 1990 |    75   |      5     |    1,200    |    22   |
| 1991 |    75   |      5     |    1,300    |    19   |
| 1992 |    80   |      5     |    1,400    |    20   |
| 1993 |   100   |      3     |    1,500    |    23   |
| 1994 |    90   |      4     |    1,600    |    18   |
| 1995 |    95   |      3     |    1,700    |    24   |
| 1996 |    85   |      4     |    1,800    |    21   |

a) Utilice el paquete de software que tenga disponible para encontrar la ecuación de regresión de mejor ajuste para estos datos.

b) ¿Son los signos(+ o -) de los coeficientes de regresión de las variables independientes los que se esperan? Dé una explicación breve.  (Nota: Ésta no es una pregunta estadística; sólo necesita pensar qué significan los coeficientes de regresión.)

c) Establezca e interprete el coeficiente de determinación múltiple del problema.

d) Establezca e interprete el error estándar de la estimación para el problema.

e) Según la ecuación de regresión obtenida, ¿qué valor de DEMAND predeciría si el precio de los productos fue \$6, el ingreso del consumidor \$1,200 y el precio del bien sustituto \$17?

\textbf{\underline{Solución:}}

a) Encontremos la ecuación de regresión múltiple $Y = a + b_1 X_1 + b_2 X_2 + b_3 X_3$ mediante **R**, donde:

$Y$ = Variable dependiente (Demanda).

$a$ = Ordenada $Y$.

$X_1$, $X_2$ y $X_3$ = Variables indpendientes (Precio, ingreso y buen sustituto).

$b_1$, $b_2$ y $b_3$ = Pendientes asociadas a $X_1$, $X_2$ y $X_3$ respectivamente.

Usando el comando `lm()` en **R** tenemos:

```{r,comment='',warning=FALSE}
Demanda<-c(40,45,50,55,60,70,65,65,75,75,80,100,90,95,85)
Precio<-c(9,8,9,8,7,6,6,8,5,5,5,3,4,3,4)
Ingreso<-c(400,500,600,700,800,900,1000,1100,1200,1300,1400,1500,1600,1700,1800)
Sub<-c(10,14,12,13,11,15,16,17,22,19,20,23,18,24,21)

Datos<-data.frame(Demanda,Precio,Ingreso,Sub)

regresion<-lm(Demanda~Precio+Ingreso+Sub,Datos)

coef(regresion)
```

Por lo que la ecuación de regresión está dada por:

$$Y = 79.10633 - 4.9280X_1 + 0.01590X_2 + 0.1747X_3$$

b) Los coeficientes de la ecuación de regresión nos indica la relación que aporta cada variable independiente con respecto a la variable dependiente. Notamos que en la variable de Precio se obtiene un coeficiente negativo, esto nos indica una relación negativa entre el precio y la demanda, es decir, entre más alto el precio se obtiene un menor valor en la demanda del producto.

c) El coeficiente de determinación se cálcula con la fórmula siguiente:

$$r^2 = 1 - \displaystyle \frac{\displaystyle \sum_{i=1}^{n}(Y_i - \hat{Y}_i)^2}{\displaystyle \sum_{i=1}^{n}(Y_i - \overline{Y})^2}$$
donde,

$Y_i$ = Valores de la variable dependiente.

$\hat{Y}_i$ = Valores estimados a partir de la ecuación de regresión.

$\overline{Y}$ = Media de los valores de la variable dependiente.

Sustituyendo los valores correspondientes luego de evaluar los valores en la ecuación de regresión tenemos:

$$
\begin{array}{rl}
\vspace{3mm} r^2 &= 1 - \displaystyle \frac{\displaystyle \sum_{i=1}^{n}(Y_i - \hat{Y}_i)^2}{\displaystyle \sum_{i=1}^{n}(Y_i - \overline{Y})^2}\\
\vspace{3mm} &= 1 - \displaystyle \frac{225.4918}{4600}\\
\vspace{3mm} &= 1 - 0.049 \\
\vspace{3mm} &= 0.951
\end{array}
$$
Por lo que $r^2$=0.951, esto nos indica que el 95.1\% de la variación en Y (la demanda) es explicada por la ecuación de regresión.

\textbf{\underline{En R:}}

El cálculo para estimar $\hat{Y}_i$ mediante R está dado por:

```{r,comment='',warning=FALSE}
y_bar<-79.1063-4.9281*Precio+0.0159*Ingreso+0.1748*Sub
y_bar
```

Con el comando `summary()` en R obtenemos el coeficiente de determinación, tenemos:

```{r,comment='',warning=FALSE}
m<-summary(regresion)
m$r.squared
```

d) El error estándar de la estimación se calcula con la fórmula siguiente:

$$s_e = \sqrt{\displaystyle \frac{\displaystyle \sum_{i=1}^{n}(Y_i - \hat{Y}_i)^2}{n -k-1}}$$
donde,

$Y_i$ = valores de la variable dependiente.

$\hat{Y}_i$ = valores estimados a partir de la ecuación de regresión.

$n$ = tamaño de la muestra.

$k$ = número de variables independientes.

sustituyendo los valores correspondientes nos queda:

$$
\begin{array}{rl}
\vspace{3mm} s_e &=  \sqrt{\displaystyle \frac{\displaystyle \sum_{i=1}^{n}(Y_i - \hat{Y}_i)^2}{n -k-1}} \\
\vspace{3mm} &= \sqrt{\displaystyle \frac{225.4918}{11}} \\
\vspace{3mm} &= 4.5276\\
\end{array}
$$
por lo que $s_e$ = 4.5276, es decir, la dispersión que existe entre los valores observados del conjunto de datos y el plano de regresión es de 45.27 (demanda de los productos).

\textbf{\underline{En R:}}

Usamos el comando `summary()` para determinar el error estándar de la estimación, así tenemos:

```{r,comment='',warning=FALSE}
m<-summary(regresion)
m$sigma
```
\newpage

e) Si el precio de los productos fue de 6\$, el ingreso del consumidor de 1,200\$ y el precio del bien sustituto de 17\$, entonces el valor de la demanda que se predecirá a partir de la ecuación de regresión es de:

$$X_1 = 6, X_2 = 1,200, X_3= 17 \quad \hat{Y} = 79.10633 - 4.9280(6) + 0.01590(1,200) + 0.1747(17)=71.588$$
71.588 unidades

\newpage

# Ejercicio 4

Rick Blackburn está pensando en vender su casa.  Con el fin de decidir el precio que pedirá por ella, ha reunido datos de 12 ventas recientes.  Registro el precio de venta (en miles de dólares), el número de pies cuadrados de construcción (en cientos de pies cuadrados), el número de pisos, el número de baños y  la atigüedad de la casa (en años).

| Precio de venta | Pies cuad. | Pisos | Baños | Antigüedad |
|:---------------:|:----------:|:-----:|:-----:|:----------:|
|      49.65      |     8.9    |   1   |  1.0  |      2     |
|      67.95      |     9.5    |   1   |  1.0  |      6     |
|      81.15      |    12.6    |   2   |  1.5  |     11     |
|      81.60      |    12.9    |   2   |  1.5  |      8     |
|      91.50      |    19.0    |   2   |  1.0  |     22     |
|      95.25      |    17.6    |   1   |  1.0  |     17     |
|      100.35     |    20.0    |   2   |  1.5  |     12     |
|      104.25     |    20.6    |   2   |  1.5  |     11     |
|      112.65     |    20.5    |   1   |  2.0  |      9     |
|      149.70     |    25.1    |   2   |  2.0  |      8     |
|      160.65     |    22.7    |   2   |  2.0  |     18     |
|      232.50     |    40.8    |   3   |  4.0  |     12     |

a) Utilice cualquier paquete de software que tenga disponble para determinar la ecuación de regresión de mejor ajuste para los datos.

b) ¿Cuál es el valor de $R^2$ para esta ecuación?

c) Si la casa de Rick tiene 1,800 pies cuadrados (=18.0 cientos de pies cuadrados), un piso, 1.5 baños y seis años de antigüedad, ¿qué precio de venta puede esperar Rick?

\textbf{\underline{Solución:}}

a) Determinemos la ecuación de regresión múltiple $Y = a + b_1 X_1 + b_2 X_2 + b_3 X_3 + b_4 X_4$ mediante **R**, donde:

$Y$ = Variable dependiente (Precio de venta).

$a$ = Ordenada $Y$.

$X_1$, $X_2$, $X_3$ y $X_4$ = Variables indpendientes (Pies, pisos, baños y antiguedad).

$b_1$, $b_2$, $b_3$ y $b_4$ = Pendientes asociadas a $X_1$, $X_2$, $X_3$ y $X_4$ respectivamente.

Usando el comando `lm()` en **R** tenemos:

```{r,comment='',warning=FALSE}
Precio<-c(49.65,67.95,81.15,81.60,91.50,95.25,100.35,104.25,112.65,149.70,160.65,232.50)
Pies<-c(8.9,9.5,12.6,12.9,19,17.6,20,20.6,20.5,25.1,22.7,40.8)
Pisos<-c(1,1,2,2,2,1,2,2,1,2,2,3)
Baños<-c(1,1,1.5,1.5,1,1,1.5,1.5,2,2,2,4)
Antiguedad<-c(2,6,11,8,22,17,12,11,9,8,18,12)

Datos<-data.frame(Precio,Pies,Pisos,Baños,Antiguedad)

regresion<-lm(Precio~Pies+Pisos+Baños+Antiguedad,Datos)

coef(regresion)
```

Por lo que la ecuación de regresión está dada por:

$$Y = -1.3812 + 2.8524X_1 - 3.7134X_2 + 30.2850X_3 + 1.1721X_4$$

b) El coeficiente de determinación se cálcula con la fórmula siguiente:

$$r^2 = 1 - \displaystyle \frac{\displaystyle \sum_{i=1}^{n}(Y_i - \hat{Y}_i)^2}{\displaystyle \sum_{i=1}^{n}(Y_i - \overline{Y})^2}$$
donde,

$Y_i$ = Valores de la variable dependiente.

$\hat{Y}_i$ = Valores estimados a partir de la ecuación de regresión.

$\overline{Y}$ = Media de los valores de la variable dependiente.

Sustituyendo los valores correspondientes luego de evaluar los valores en la ecuación de regresión tenemos:

$$
\begin{array}{rl}
\vspace{3mm} r^2 &= 1 - \displaystyle \frac{\displaystyle \sum_{i=1}^{n}(Y_i - \hat{Y}_i)^2}{\displaystyle \sum_{i=1}^{n}(Y_i - \overline{Y})^2}\\
\vspace{3mm} &= 1 - \displaystyle \frac{1277.123}{26885.67}\\
\vspace{3mm} &= 1 - 0.0475 \\
\vspace{3mm} &= 0.9525
\end{array}
$$

Por lo que $r^2$=0.9525, esto nos indica que el 95.25\% de la variación en Y (el precio de venta) es explicada por la ecuación de regresión.

\textbf{\underline{En R:}}

El cálculo para estimar $\hat{Y}_i$ mediante R está dado por:

```{r,comment='',warning=FALSE}
y_bar<--1.3812 + 2.8524*Pies - 3.7134*Pisos + 30.2850*Baños + 1.1721*Antiguedad
y_bar
```

Con el comando `summary()` en R obtenemos el coeficiente de determinación, tenemos:

```{r,comment='',warning=FALSE}
m<-summary(regresion)
m$r.squared
```

c) Si la casa de Rick tiene 18.0 (cientos de pies) pies cuadrados, un piso, 1.5 baños y 6 años de antiguedad, el precio de venta que puede esperar rick es de:
$$X_1 = 18, X_2 = 1, X_3= 1.5, X_4=6 \quad \hat{Y} = -1.3812 + 2.8524(18) - 3.7134(1) + 30.2850(1.5) + 1.1721(6)= 98.70$$
98.70\$ (en miles)

\newpage

# Ejercicio 5

La Allegheny Steel Corporation ha estado buscando los factores que influyen en la cantidad de acero (en millones de toneladas) que puede vender cada año.  La administración sospecha que los siguientes son los factores principales: la tasa anual de inflación del país, el precio promedio por tonelada del acero importado que acota los precios (en dólares) de Allegheny, y el número de automóviles (en millones) que los fabricantes de autos de Estados Unidos planean ese año.  Se recolectaron los datos de los últimos siete años:

|  Año | Y Millones  de tons. Vendidas | $X_1$ Tasa de inflación | $X_2$ Cota de Importaciones | $X_3$ Número de automóviles |
|:----:|:-----------------------------:|:-------------------:|:-----------------------:|:-----------------------:|
| 1993 |              4.2              |         3.1         |           3.10          |           6.2           |
| 1992 |              3.1              |         3.9         |           5.00          |           5.1           |
| 1991 |              4.0              |         7.5         |           2.20          |           5.7           |
| 1990 |              4.7              |         10.7        |           4.50          |           7.1           |
| 1989 |              4.3              |         15.5        |           4.35          |           6.5           |
| 1988 |              3.7              |         13.0        |           2.60          |           6.1           |
| 1987 |              3.5              |         11.0        |           3.05          |           5.9           |

a) Utilice cualquier paquete de software que tenga disponible para determinar la ecuación de regresión de mejor ajuste para los datos.

b) ¿Qué porcentaje de variación total de la cantidad de acero vendido (en millones de toneladas) por Allegheny cada año explica esta ecuación?

c) ¿Cuántas toneladas de acero deberá esperar Allegheny vender en un año en el que la tasa de inflación es 7.1, los fabricantes de automóviles norteamericanos planean producir 6.0 millones de autos y la cota promedio del acero importado por tonelada es \$3.50?

\textbf{\underline{Solución:}}

a) Determinemos la ecuación de regresión múltiple $Y = a + b_1 X_1 + b_2 X_2 + b_3 X_3$ mediante **R**, donde:

$Y$ = Variable dependiente (Venta de acero).

$a$ = Ordenada $Y$.

$X_1$, $X_2$ y $X_3$ = Variables indpendientes (Inflación, importaciones y automóviles).

$b_1$, $b_2$ y $b_3$ = Pendientes asociadas a $X_1$, $X_2$ y $X_3$ respectivamente.

Usando el comando `lm()` en **R** tenemos:

```{r,comment='',warning=FALSE}
Ventas<-c(4.2,3.1,4,4.7,4.3,3.7,3.5)
Inflacion<-c(3.1,3.9,7.5,10.7,15.5,13,11)
Importaciones<-c(3.1,5,2.2,4.5,4.35,2.6,3.05)
Automoviles<-c(6.2,5.1,5.7,7.1,6.5,6.1,5.9)

Datos<-data.frame(Ventas,Inflacion,Importaciones,Automoviles)

regresion<-lm(Ventas~Inflacion+Importaciones+Automoviles,Datos)

coef(regresion)
```

Por lo que la ecuación de regresión está dada por:

$$Y = -1.0490 -0.02822X_1 - 0.0508X_2 + 0.8903X_3$$

b) Para calcular que porcentaje de la variación total de la cantidad de acero vendido por Allegheny es explicada por esta ecuación usamos el coeficiente de determinación $r^2$ que está dado por la siguiente fórmula:

$$r^2 = 1 - \displaystyle \frac{\displaystyle \sum_{i=1}^{n}(Y_i - \hat{Y}_i)^2}{\displaystyle \sum_{i=1}^{n}(Y_i - \overline{Y})^2}$$
donde,

$Y_i$ = Valores de la variable dependiente.

$\hat{Y}_i$ = Valores estimados a partir de la ecuación de regresión.

$\overline{Y}$ = Media de los valores de la variable dependiente.

Sustituyendo los valores correspondientes luego de evaluar los valores en la ecuación de regresión tenemos:

$$
\begin{array}{rl}
\vspace{3mm} r^2 &= 1 - \displaystyle \frac{\displaystyle \sum_{i=1}^{n}(Y_i - \hat{Y}_i)^2}{\displaystyle \sum_{i=1}^{n}(Y_i - \overline{Y})^2}\\
\vspace{3mm} &= 1 - \displaystyle \frac{0.2306}{1.7342}\\
\vspace{3mm} &= 1 - 0.1329 \\
\vspace{3mm} &= 0.8671
\end{array}
$$

Por lo que $r^2$=0.8671, esto nos indica que el 86.71\% de la variación en Y (cantidad de acero vendido) es explicada por la ecuación de regresión.

\textbf{\underline{En R:}}

El cálculo para estimar $\hat{Y}_i$ mediante R está dado por:

```{r,comment='',warning=FALSE}
y_bar<--1.0490 -0.02822*Inflacion - 0.0508*Importaciones + 0.8903*Automoviles
y_bar
```

Con el comando `summary()` en R obtenemos el coeficiente de determinación, tenemos:

```{r,comment='',warning=FALSE}
m<-summary(regresion)
m$r.squared
```

\newpage

c) Si la tasa de inflación fue de 7.1, los fabricantes de autos planean producir 6.0 millones de automóviles y la cota promedio del acero importado por tonelada es 3.50\$, entonces Allegheny esperará vender:
$$X_1 = 7.1, X_2 = 3.5, X_3=6 \quad \hat{Y} = -1.0490 - 0.02822(7.1) - 0.0508(3.5) + 0.8903(6) = 3.9146$$
3.9146 millones de toneladas de acero.

\newpage

# Ejercicio 6

Cindy´s, una popular cadena de comida rápida, ha experimentado un cambio importante en sus ventas como resultado de una campaña de publicidad muy exitosa.  En consecuencia, la gerencia ahora necesita un nuevo modelo de regresión para sus ventas.  Los siguientes datos se recolectaron en las 12 semanas posteriores al inicio de la campaña de publicidad.

| Tiempo | Ventas (en miles de dólares) | Tiempo | Ventas (en miles de dólares) |
|:------:|:----------------------------:|:------:|:----------------------------:|
| 1 | 4,618 | 7 | 19,746 |
| 2 | 3,741 | 8 | 34,215 |
| 3 | 5,836 | 9 | 50,306 |
| 4 | 4,367 | 10 | 65,717 |
| 5 | 5,118 | 11 | 86,434 |
| 6 | 8,887 | 12 | 105,464 |

a) Use la siguiente tabla para determinar la regresión que mejor se ajuste a VENTAS sobre TIEMPO.

La ecuación de regresión es

VENTAS = -26233 + 9093 TIEMPO

| Pronosticador | Coef | DesvEst | Cociente-t | p |
|---------------|:-------:|:-------:|:----------:|:-----:|
| Constante | -26233 | 9551 | -2.75 | 0.021 |
| TIEMPO | 9093 | 1298 | 7.01 | 0.000 |

s = 15518       R-sq = 83.1%

| RENGLON | VENTAS | AJUST1 | RESI1 |
|:-------:|:------:|:------:|-------:|
| 1 | 4618 | -17140 | 21758 |
| 2 | 3741 | -8047 | 11788 |
| 3 | 5836 | 1046 | 4790 |
| 4 | 4367 | 10139 | -5772 |
| 5 | 5118 | 19231 | -14113 |
| 6 | 8887 | 28324 | -19437 |
| 7 | 19746 | 37417 | -17671 |
| 8 | 34215 | 46510 | -12295 |
| 9 | 50306 | 55603 | -5297 |
| 10 | 65717 | 64696 | 1021 |
| 11 | 86434 | 73789 | 12645 |
| 12 | 105464 | 82881 | 22583 |

b) ¿Está satisfecho con el modelo como pronosticador de VENTAS? Explique.

c) La siguiente salida usa TIEMPO y TIEMPOSCUAD (TIEMPOS al cuadrado) como variable explicativas. ¿Es este modelo cuadrático un mejor ajuste para los datos? Explique.

La ecuación de regresión es

VENTAS = 13981 - 8142 TIEMPO + 1326 TIEMPOSCUAD

| Pronosticador | Coef | DesvEst | Cociente-t | p |
|---------------|:-------:|:-------:|:----------:|:-----:|
| Constante | 13981 | 2720 | 5.14 | 0.000 |
| TIEMPO | -8141.5 | 961.9 | -8.46 | 0.000 |
| TIEMPOSCUAD | 1325.72 | 72.03 | 18.41 | 0.000 |

s = 2631        R-sq = 99,6%

| RENGLÓN | VENTAS | AJUST1 | RES1 |
|:-------:|:------:|:------:|------:|
| 1 | 4618 | 7165 | -2547 |
| 2 | 3741 | 3001 | 740 |
| 3 | 5836 | 1488 | 4348 |
| 4 | 4367 | 2626 | 1741 |
| 5 | 5118 | 6416 | -1298 |
| 6 | 8887 | 12858 | -3971 |
| 7 | 19746 | 21950 | -2204 |
| 8 | 34215 | 33695 | 520 |
| 9 | 50306 | 48090 | 2216 |
| 10 | 65717 | 65138 | 579 |
| 11 | 86434 | 84836 | 1598 |
| 12 | 105464 | 107186 | -1722 |

\textbf{\underline{Solución:}}

a) Según la tabla mostrada, observamos que la ecuación de regresión que mejor se ajusta a los datos es:

$$Y = -26233 + 9093X_1$$
donde,

$Y$ = Variable dependiente (Ventas).

$X_1$ = Variable independiente (Tiempo).

b) A pesar de obtener un coeficiente de determinación $R^2$ relativamente alto (83.1\%), se obtiene un valor alto en la desviación estándar de los residuales, indicando una alta dispersión en los datos con respecto a la ecuación de regresión obtenida, también podemos observar un cierto patrón en los residuales de positivo a negativo y nuevamente a positivo, esto sugiere que se podría buscar otro modelo de regresión que se ajuste mejor a los datos.

c) Según la tabla mostrada, el modelo cuadrático dado por:

$$Y = 13981 -8142X_1 + 1326X^2_1$$
es mejor al modelo anterior, pues se aumenta el coeficiente de determinacion $R^2$ a un 99.6\%, disminuye significativamente el valor de la desviación estándar de los residuales y no se observa un patrón en los residuos.

\newpage

# Ejercicio 7

La siguiente tabla contiene datos de gastos de consumo, CONSUMO; ingreso disponible, INGRESO; y sexo de la cabeza de la casa, SEXO, de 12 familias elegidas al azar.  La variable GÉNERO  se ha codificado como sigue:

$$\text{GÉNERO}=\left \{ \begin{matrix} 1 & \text{si SEXO = M (masculino)}
\\ 0 &\text{si SEXO = F (femenino)}\end{matrix}\right. $$

| Consumo | Ingreso (dólares) | Sexo | Género |
|:-------:|:-----------------:|:----:|:------:|
| 37,070 | 45,100 | M | 1 |
| 22,700 | 28,070 | M | 1 |
| 24,260 | 26,080 | F | 0 |
| 30,420 | 35,000 | M | 1 |
| 17,360 | 18,860 | F | 0 |
| 33,520 | 41,270 | M | 1 |
| 26,960 | 32,940 | M | 1 |
| 19,360 | 21,440 | F | 0 |
| 35,680 | 44,700 | M | 1 |
| 22,360 | 24,400 | F | 0 |
| 28,640 | 33,620 | F | 0 |
| 39,720 | 46,000 | M | 1 |

a) Utilice la siguiente tabla para determinar la regresión de mejor ajuste para pronosticar CONSUMO a partir de INGRESO y GÉNERO.

La ecuación de regresión es

CONSUMO = 2036  + 0.818 INGRESO - 1664 GÉNERO

| Pronosticador | Coef | DesvEst | Cociente-t | p |
|:-------------:|:-------:|:-------:|:----------:|------:|
| Constante | 2036 | 1310 | 1.55 | 0.155 |
| INGRESO | 0.81831 | 0.04940 | 16.56 | 0.000 |
| GÉNERO | -1664.2 | 916.9 | -1.82 | 0.103 |

s = 1015        R-sq = 98.4%

b) Si el ingreso disponible se mantiene constante, ¿existe una diferencia significativa en el consumo entre las casas cuya cabeza es masculina comparada con aquéllas cuya cabeza es femenina? Establezca las hipótesis explícitas, pruébelas para un nivel de 0.10 y establezca una conclusión explícita.

c) Proporcione un intervalo de confianza para la estimación del 95% para el consumo en una casa con ingreso disponible de \$40,000 cuya cabeza de familia es masculina.

\textbf{\underline{Solución:}}

a) Según la tabla mostrada, observamos que la ecuación de regresión que mejor se ajusta a los datos es:

$$Y = 2036 + 0.818X_1 -1664X_2 $$
donde,

$Y$ = Variable dependiente (Consumo).

$X_1$ y $X_2$ = Variable independiente (Ingreso y Género).

b) Probemos si existe una diferencia significativa en el consumo entre las casas cuya cabeza es masculina comparada con aquéllas cuya cabeza es femenina, para esto establecemos la siguiente prueba de hipótesis para el coeficiente que acompaña a la variable GENERO. Implantemos la siguiente hipótesis:

$$H_o: B_2=0$$
$$H_a: B_2 \neq 0$$
donde $H_o$ es la hipótesis nula y $H_a$ es la hipótesis alternativa. El estadístico de prueba (de dos colas) viene dado por:

$$t = \displaystyle \frac{b_2 - B_{2H_o}}{s_{b_2}}$$
donde,

$b_2$ = pendiente de la variable independiente $X_2$.

$B_{2H_o}$ = pendiente hipótetica.

$s_{b_2}$ = error estándar del coeficiente de regresión $b_2$.

Dada la tabla del inciso a), observamos que $s_{b_2}$ = 916.9, sustituyendo los respectivos valores en el estadístico y sabiendo que $t_{\displaystyle \frac{\alpha}{2}}$ = $t_{0.05}$ = $\pm$ 1.833 (con $n-k-1$ grados de libertad) tenemos:

$$
\begin{array}{rl}
\vspace{3mm} t &= \displaystyle \frac{1664-0}{916.9}\\
\vspace{3mm} &= 1.8148
\end{array}
$$
como el valor crítico es de 1.833, tenemos que 1.8148<1.833 por lo que no hay suficiente evidencia estadística para rechazar la hipótesis nula, por lo que el género de la cabeza de familia no es un factor significativo para explicar el consumo.

\textbf{\underline{En R:}}

El estadístico de prueba viene dado por:

```{r,comment='',warning=FALSE}
b2<-1664
B2<-0
sb2<-916.9
T<-(b2-B2)/sb2
T
```

El valor crítico de calcula como sigue:

```{r,comment='',warning=FALSE}
alpha<-0.1
n<-12
k<-2
t_alpha<-qt(p=1-(alpha/2),df=n-k-1)
t_alpha
```

Ésta es una prueba de dos colas por lo tanto el gráfico correspondiente es el siguiente:

```{r,echo=FALSE,comment='',warning=FALSE}
x<-seq(-4,4,0.01)
y<-dt(x,df=n-k-1)
cuantil1<- qt(p=1-(alpha/2),df=n-k-1)
cuantil2<- qt(p=alpha/2,df=n-k-1)

f<-ggplot(mapping = aes(x,y))+geom_line(colour = "blue")+

      geom_area(mapping = aes(x,y), fill = "blue",alpha = .2)+
      geom_area(mapping = aes(x= ifelse(x>=cuantil1,x,cuantil1),y),
                fill = "blue", alpha=0.4)+
      geom_area(mapping = aes(x= ifelse(x<=cuantil2,x,cuantil2),y), 
                fill = "blue", alpha=0.4)+
      
      geom_segment(aes(x = cuantil1, y =0 , xend = cuantil1,
                       yend = dt(cuantil1,df=n-k-1)),
                   colour = "black",linetype=2)+
      geom_segment(aes(x = cuantil2, y =0 , xend = cuantil2,
                       yend = dt(cuantil2,df=n-k-1)),
                   colour = "black",linetype=2)+
      geom_segment(aes(x = T, y =0 , xend = T, 
                       yend = dt(T,df=n-k-1)), 
                   colour = "red",linetype=1)+
      
        annotate("text", x=T-0.05, y =-0.02, label ="T", parse = TRUE)+
        annotate("text", x=cuantil1+0.25, y =-0.02, label="'t'[alpha/2]",
                 parse = TRUE)+
        annotate("text", x=cuantil2, y =-0.02, label="-'t'[alpha/2]",
                 parse = TRUE)+
        annotate("text", x=0, y = 0.1, label="'Aceptar H'[0]",
                 parse = TRUE)+
        annotate("text", x=cuantil1+0.6, y=0.1, label="'Rechazar H'[0]",
                 parse = TRUE)+
        annotate("text", x=cuantil2-0.6, y=0.1, label="'Rechazar H'[0]",
                 parse = TRUE)+
  
      ylim(-0.05,0.41)+
      xlim(-4,4)+
      labs( title = "Prueba de dos colas Distribución t-Student",
            x = " ", y = " ",caption = "http://synergy.vision/" )+
      vision 
credits(f)
```

c) Si el ingreso disponible es de 40,000\$ y el sexo de la cabeza de la familia es masculina, los gastos de consumo será de:

$$X_1 = 40,000, X_2 = 1 \quad \hat{Y} =2036 + 0.818(40,000) - 1664(1) = 33092$$
33,092\$. El intervalo de confianza al 95\% para esta predicción es de:

$$
\begin{array}{rl}
\vspace{3mm} \hat{Y} &\pm t_{\displaystyle \frac{\alpha}{2}} \times s_e \\
\vspace{3mm} \hat{Y} &\pm t_{0.025} \times s_e \\
\vspace{3mm} 33,092 &\pm 2.262 \times (1015) \\
\vspace{3mm} 33,092 &\pm 2295.93 \\
\end{array}
$$
donde $t_{\displaystyle \frac{\alpha}{2}}$ es el factor de confiabilidad con $n-k-1$ grados de libertad y $s_e$ el error estándar de la estimación que se muestra en el inciso a).

\textbf{\underline{En R:}}

```{r,comment='',warning=FALSE}
X1<-40000
X2<-1
y_bar<-2036 + 0.818*X1 - 1664*X2
y_bar
```

```{r,comment='',warning=FALSE}
alpha<-0.05
n<-12
k<-2
t_alpha<-qt(1-alpha/2,df=n-k-1)
t_alpha
```

\newpage

# Ejercicio 8

Los siguientes datos corresponden a las ventas brutas (VENTAS) de la pizzería local, el dinero que gastan en promociones (PROMO) y el tipo de promoción que incluye radio, peródicos y volantes.  Suponga que la pizzería usa un solo tipo de promoción en una semana dada.  Las variables TIPO1 y TIPO2 se han codificado como sigue:

\begin{center}TIPO1 = 1 si se usó radio, 0 de otra manera\end{center}
\begin{center}TIPO2 = 1 si se usaron volantes, 0 de otra manera\end{center}

(cuando las dos, TIPO1 y TIPO2, son 0, el presupuestos de la promoción de esa semana se gastó en anuncios de periódico).

| VENTAS (cientos) | PROMO (cientos) | TIPO1 | TIPO2 |
|:----------------:|:---------------:|:-----:|:-----:|
| 12.1 | 3.8 | 0 | 1 |
| 19.1 | 6.4 | 0 | 1 |
| 26.9 | 7.9 | 0 | 0 |
| 24.8 | 8.7 | 1 | 0 |
| 37.1 | 12.4 | 1 | 0 |
| 39.4 | 15.9 | 0 | 1 |
| 32.5 | 11.3 | 0 | 0 |
| 28.9 | 9.4 | 0 | 0 |
| 28.8 | 8.6 | 1 | 0 |
| 34.7 | 12.7 | 0 | 1 |
| 38.4 | 14.3 | 0 | 0 |
| 26.3 | 6.7 | 1 | 0 |

a) Utilice un paquete de software para ajustar un modelo de regresión que pronostique VENTAS a partir de PROMO, TIPO1 y TIPO2.

b) Establezca la función de regresión ajustada.

c) Si PROMO se mantiene constante, ¿existe una diferencia significativa entre el radio y el periódico? Establezca las hipótesis adecuadas y pruebe con un nivel de significancia de 0.05.

d) Si PROMO se mantiene constante, ¿existe una diferencia significativa entre los volantes y el periódico? Establezca las hipótesis adecuadas y prueba con un nivel de significancia de 0.05.

e) Calcule un intervalo de confianza del 90% para VENTAS en una semana en la que se gastaron \$800 usando anuncios de radio como el único tipo de promoción.

\textbf{\underline{Solución:}}

a) Encontremos la ecuación de regresión múltiple $Y = a + b_1 X_1 + b_2 X_2 + b_3 X_3$ mediante **R**, donde:

$Y$ = Variable dependiente (Ventas).

$a$ = Ordenada $Y$.

$X_1$, $X_2$ y $X_3$ = Variables indpendientes (Promociones, Tipo1 (Radio) y Tipo2 (Volantes)).

$b_1$, $b_2$ y $b_3$ = Pendientes asociadas a $X_1$, $X_2$ y $X_3$ respectivamente.

Usando el comando `lm()` en **R** tenemos:

```{r,comment='',warning=FALSE}
Ventas<-c(12.1,19.1,26.9,24.8,37.1,39.4,32.5,28.9,28.8,34.7,38.4,26.3)
Promociones<-c(3.8,6.4,7.9,8.7,12.4,15.9,11.3,9.4,8.6,12.7,14.3,6.7)
Tipo1<-c(0,0,0,1,1,0,0,0,1,0,0,1)
Tipo2<-c(1,1,0,0,0,1,0,0,0,1,0,0)

Datos<-data.frame(Ventas,Promociones,Tipo1,Tipo2)

regresion<-lm(Ventas~Promociones+Tipo1+Tipo2,Datos)

coef(regresion)
```

b) La ecuación de regresión está dada por:

$$Y=8.2470+2.1844X_1+1.1246X_2-3.110X_3$$

c) Probemos si existe una diferencia significativa entre el radio y el periódico como tipos de promociones, para esto establecemos la siguiente prueba de hipótesis para el coeficiente que acompaña a la variable Tipo1. Implantemos la siguiente hipótesis:

$$H_o: B_2=0$$
$$H_a: B_2 \neq 0$$
donde $H_o$ es la hipótesis nula y $H_a$ es la hipótesis alternativa. El estadístico de prueba (de dos colas) viene dado por:

$$t = \displaystyle \frac{b_2 - B_{2H_o}}{s_{b_2}}$$
donde,

$b_2$ = pendiente de la variable independiente $X_2$.

$B_{2H_o}$ = pendiente hipótetica.

$s_{b_2}$ = error estándar del coeficiente de regresión $b_2$.

Usamos el comando `summary()` para hallar $s_{b_2}$, tenemos:

```{r,comment='',warning=FALSE}
m<-summary(regresion)
m$coefficients
```

Así $s_{b_2}$=1.3372, sustituyendo los respectivos valores en el estadístico y sabiendo que $t_{\displaystyle \frac{\alpha}{2}}$ = $t_{0.025}$ = $\pm$ 2.306 (con $n-k-1$ grados de libertad) nos queda:

$$
\begin{array}{rl}
\vspace{3mm} t &= \displaystyle \frac{1.1246-0}{1.3372}\\
\vspace{3mm} &= 0.8410
\end{array}
$$
como el valor crítico es de 2.306, tenemos que 0.8410<2.306 por lo que no hay suficiente evidencia estadística para rechazar la hipótesis nula, por lo que no existe una diferencia significativa entre el radio y el periódico como tipos de promociones.

\textbf{\underline{En R:}}

El estadístico de prueba viene dado por:

```{r,comment='',warning=FALSE}
b2<-1.1246
B2<-0
sb2<-1.3372
T<-(b2-B2)/sb2
T
```

El valor crítico de calcula como sigue:

```{r,comment='',warning=FALSE}
alpha<-0.05
n<-12
k<-3
t_alpha<-qt(p=1-(alpha/2),df=n-k-1)
t_alpha
```

Ésta es una prueba de dos colas por lo tanto el gráfico correspondiente es el siguiente:

```{r,echo=FALSE,comment='',warning=FALSE}
x<-seq(-4,4,0.01)
y<-dt(x,df=n-k-1)
cuantil1<- qt(p=1-(alpha/2),df=n-k-1)
cuantil2<- qt(p=alpha/2,df=n-k-1)

f<-ggplot(mapping = aes(x,y))+geom_line(colour = "blue")+

      geom_area(mapping = aes(x,y), fill = "blue",alpha = .2)+
      geom_area(mapping = aes(x= ifelse(x>=cuantil1,x,cuantil1),y),
                fill = "blue", alpha=0.4)+
      geom_area(mapping = aes(x= ifelse(x<=cuantil2,x,cuantil2),y), 
                fill = "blue", alpha=0.4)+
      
      geom_segment(aes(x = cuantil1, y =0 , xend = cuantil1,
                       yend = dt(cuantil1,df=n-k-1)),
                   colour = "black",linetype=2)+
      geom_segment(aes(x = cuantil2, y =0 , xend = cuantil2,
                       yend = dt(cuantil2,df=n-k-1)),
                   colour = "black",linetype=2)+
      geom_segment(aes(x = T, y =0 , xend = T, 
                       yend = dt(T,df=n-k-1)), 
                   colour = "red",linetype=1)+
      
        annotate("text", x=T-0.05, y =-0.02, label ="T", parse = TRUE)+
        annotate("text", x=cuantil1+0.25, y =-0.02, label="'t'[alpha/2]",
                 parse = TRUE)+
        annotate("text", x=cuantil2, y =-0.02, label="-'t'[alpha/2]",
                 parse = TRUE)+
        annotate("text", x=0, y = 0.1, label="'Aceptar H'[0]",
                 parse = TRUE)+
        annotate("text", x=cuantil1+0.6, y=0.1, label="'Rechazar H'[0]",
                 parse = TRUE)+
        annotate("text", x=cuantil2-0.6, y=0.1, label="'Rechazar H'[0]",
                 parse = TRUE)+
  
      ylim(-0.05,0.41)+
      xlim(-4,4)+
      labs( title = "Prueba de dos colas Distribución t-Student",
            x = " ", y = " ",caption = "http://synergy.vision/" )+
      vision 
credits(f)
```

d) Veamos si existe una diferencia significativa entre los volantes y el periódico como tipos de promociones, para esto establecemos la siguiente prueba de hipótesis para el coeficiente que acompaña a la variable Tipo2. Implantemos la siguiente hipótesis:

$$H_o: B_3=0$$
$$H_a: B_3 \neq 0$$
donde $H_o$ es la hipótesis nula y $H_a$ es la hipótesis alternativa. El estadístico de prueba (de dos colas) viene dado por:

$$t = \displaystyle \frac{b_3 - B_{3H_o}}{s_{b_3}}$$
donde,

$b_3$ = pendiente de la variable independiente $X_3$.

$B_{3H_o}$ = pendiente hipótetica.

$s_{b_3}$ = error estándar del coeficiente de regresión $b_3$.

Usamos el comando `summary()` para hallar $s_{b_3}$, tenemos:

```{r,comment='',warning=FALSE}
m<-summary(regresion)
m$coefficients
```

Así $s_{b_3}$=1.3217, sustituyendo los respectivos valores en el estadístico y sabiendo que $t_{\displaystyle \frac{\alpha}{2}}$ = $t_{0.025}$ = $\pm$ 2.306 (con $n-k-1$ grados de libertad) nos queda:

$$
\begin{array}{rl}
\vspace{3mm} t &= \displaystyle \frac{-3.1109-0}{1.3217}\\
\vspace{3mm} &= -2.353
\end{array}
$$
como el valor crítico es de -2.306, tenemos que -2.353<-2.306 por lo que hay suficiente evidencia estadística para rechazar la hipótesis nula, por lo que si existe una diferencia significativa entre los volantes y el periódico como tipos de promociones.

\textbf{\underline{En R:}}

El estadístico de prueba viene dado por:

```{r,comment='',warning=FALSE}
b3<--3.1109
B3<-0
sb3<-1.3217
T<-(b3-B3)/sb3
T
```

El valor crítico de calcula como sigue:

```{r,comment='',warning=FALSE}
alpha<-0.05
n<-12
k<-3
t_alpha<-qt(p=alpha/2,df=n-k-1)
t_alpha
```

Ésta es una prueba de dos colas por lo tanto el gráfico correspondiente es el siguiente:

```{r,echo=FALSE,comment='',warning=FALSE}
x<-seq(-4,4,0.01)
y<-dt(x,df=n-k-1)
cuantil1<- qt(p=1-(alpha/2),df=n-k-1)
cuantil2<- qt(p=alpha/2,df=n-k-1)

f<-ggplot(mapping = aes(x,y))+geom_line(colour = "blue")+

      geom_area(mapping = aes(x,y), fill = "blue",alpha = .2)+
      geom_area(mapping = aes(x= ifelse(x>=cuantil1,x,cuantil1),y),
                fill = "blue", alpha=0.4)+
      geom_area(mapping = aes(x= ifelse(x<=cuantil2,x,cuantil2),y), 
                fill = "blue", alpha=0.4)+
      
      geom_segment(aes(x = cuantil1, y =0 , xend = cuantil1,
                       yend = dt(cuantil1,df=n-k-1)),
                   colour = "black",linetype=2)+
      geom_segment(aes(x = cuantil2, y =0 , xend = cuantil2,
                       yend = dt(cuantil2,df=n-k-1)),
                   colour = "black",linetype=2)+
      geom_segment(aes(x = T, y =0 , xend = T, 
                       yend = dt(T,df=n-k-1)), 
                   colour = "red",linetype=1)+
      
        annotate("text", x=T-0.05, y =-0.02, label ="T", parse = TRUE)+
        annotate("text", x=cuantil1, y =-0.02, label="'t'[alpha/2]",
                 parse = TRUE)+
        annotate("text", x=cuantil2+0.3, y =-0.02, label="-'t'[alpha/2]",
                 parse = TRUE)+
        annotate("text", x=0, y = 0.1, label="'Aceptar H'[0]",
                 parse = TRUE)+
        annotate("text", x=cuantil1+0.6, y=0.075, label="'Rechazar H'[0]",
                 parse = TRUE)+
        annotate("text", x=cuantil2-0.6, y=0.075, label="'Rechazar H'[0]",
                 parse = TRUE)+
  
      ylim(-0.05,0.41)+
      xlim(-4,4)+
      labs( title = "Prueba de dos colas Distribución t-Student",
            x = " ", y = " ",caption = "http://synergy.vision/" )+
      vision 
credits(f)
```

e) Si el gasto de promociones fue de 800\$ usando anuncios de radio como el único tipo de promoción, las ventas brutas será de:

$$X_1 = 8, X_2 = 1, X_3=0 \quad \hat{Y} =8.2470+2.1844(8)+1.1246(1)-3.110(0)=26.84$$
26.84\$ (en cientos de \$). El intervalo de confianza al 90\% para esta predicción es de:

$$
\begin{array}{rl}
\vspace{3mm} \hat{Y} &\pm t_{\displaystyle \frac{\alpha}{2}} \times s_e \\
\vspace{3mm} \hat{Y} &\pm t_{0.05} \times s_e \\
\vspace{3mm} 26.84 &\pm 1.860 \times (1.855) \\
\vspace{3mm} 26.84 &\pm 3.4503 \\
\end{array}
$$
donde $t_{\displaystyle \frac{\alpha}{2}}$ es el factor de confiabilidad con $n-k-1$ grados de libertad y $s_e$ el error estándar de la estimación que se calcula como sigue:

```{r,comment='',warning=FALSE}
m$sigma
```


\textbf{\underline{En R:}}

```{r,comment='',warning=FALSE}
X1<-8
X2<-1
X3<-0
y_bar<-8.2470+2.1844*X1+1.1246*X2-3.110*X3
y_bar
```

```{r,comment='',warning=FALSE}
alpha<-0.1
n<-12
k<-3
t_alpha<-qt(1-alpha/2,df=n-k-1)
t_alpha
```


\newpage

# Ejercicio 9

La venta exitosa es tanto un arte como una ciencia, pero muchos gerentes de ventas piensan que los atributos personales son importantes para pronosticar el éxito en esa actividad.  Desing Alley es una tienda de diseño de interiores con servicio completo que vende persianas, alfombras y papel tapiz a la medida.  El gerente de la tienda, Dee Dempsey, contrató a una compañía de selección de personal para realizar pruebas de cuatro aptitudes antes de contratar.  Dee recolectó los datos de crecimiento en ventas de 25 agentes que contrató, junto con las calificaciones de las cuatro pruebas de aptitud: creatividad, habilidad motriz, pensamiento abstracto y cálculo matemático.  Por medio de una PC, Dee generó la siguiente salida utilizando un programa estadístico:

La ecuación de regresión es:

CRECIMIENTO = 70.1 + 0.422 CREAT + 0.271 MOTR + 0.745 ABST + 0.420 MATE

| Pronosticador | Coef | DesvEst | Cociente-t | p |
|---------------|:-------:|:-------:|:----------:|------:|
| Constante | 70.066 | 2.130 | 32.89 | 0.000 |
| CREAT | 0.42160 | 0.17192 | 2.45 | 0.024 |
| MOTR | 0.27140 | 0.21840 | 1.24 | 0.228 |
| ABST | 0.74504 | 0.28982 | 2.57 | 0.018 |
| MATE | 0.41955 | 0.06871 | 6.11 | 0.000 |

s = 2.048        R-sq = 92.6%

Análisis de varianza

| FUENTE | GL | SC | MC | F | p |
|-----------|---:|--------:|-------:|------:|------:|
| Regresión | 4 | 1050.78 | 262.70 | 62.64 | 0.000 |
| Error | 20 | 83.88 | 4.19 |  |  |
| Total | 24 | 1134.66 |  |  |

a) Escriba la ecuación de regresión para el crecimiento en ventas en términos de los cuatro factores de las pruebas.

b) ¿Cuánta variación en el crecimiento en ventas explican las pruebas de aptitud?

c) Para un nivel de significancia de 0.05, ¿cuáles de las pruebas de aptitud son variables explicativas significativas para el crecimiento en ventas?

d) ¿Es significativo el modelo como un todo?

e) Jay es un nuevo aspirante; tiene las siguientes calificaciones: CREAT = 12, MOTR = 14, ABST = 18 y MATE = 30. ¿Qué crecimiento en ventas pronostica el modelo para ese candidato?

\textbf{\underline{Solución:}}

a) Según la tabla mostrada, observamos que la ecuación de regresión que mejor se ajusta a los datos es:

$$Y = 70.1 + 0.422X_1 + 0.271X_2 + 0.745X_3 + 0.420X_4$$
donde las variables independientes $X_1,X_2, X_3$ y $X_4$ están definidas por:

$X_1$ = creatividad.

$X_2$ = habilidad motriz.

$X_3$ = pensamiento abstracto.

$X_4$ = cálculo matemático.

y la variable dependiente $Y$ está definida por:

$Y$ = crecimiento

b) El 92.6\% de la variación en el crecimiento en ventas es explicada por la ecuación de regresión, es decir, las pruebas de aptitud explican un 92.6\% de la variación total del crecimiento.

c) Veamos cuáles de las pruebas de aptitud son variables explicativas significativas para el crecimiento de ventas, para esto establecemos las siguientes hipótesis para las cuatro pendientes que acompañan a estas cuatro variables, tenemos:

$$H_o: B_i=0$$
$$H_a: B_i \neq 0$$
donde $H_o$ es la hipótesis nula y $H_a$ es la hipótesis alternativa con $i$=1,2,3,4. El estadístico de prueba (de dos colas) viene dado por:

$$t_i = \displaystyle \frac{b_i - B_{iH_o}}{s_{b_i}}$$
donde,

$b_i$ = pendiente de la variable independiente $X_i$.

$B_{iH_o}$ = pendiente hipótetica.

$s_{b_i}$ = error estándar del coeficiente de regresión $b_i$.

sustituyendo los respectivos valores en los estadísticos y sabiendo que $t_{\displaystyle \frac{\alpha}{2}}$ = $t_{0.025}$ = $\pm$ 2.086 (con $n-k-1$ grados de libertad) nos queda,

Para $t_1$:

$$
\begin{array}{rl}
\vspace{3mm} t_1 &= \displaystyle \frac{0.4216-0}{0.1719}\\
\vspace{3mm} &= 2.4525
\end{array}
$$

como el valor crítico es de 2.086, tenemos que 2.4525>2.086 por lo que hay suficiente evidencia estadística para rechazar la hipótesis nula, por lo que la variable que corresponde a la creatividad en la prueba de aptitud es una variable significativamente explicativa.

\textbf{\underline{En R:}}

El valor crítico de calcula como sigue:

```{r,comment='',warning=FALSE}
alpha<-0.05
n<-25
k<-4
t_alpha<-qt(p=1-(alpha/2),df=n-k-1)
t_alpha
```

El estadístico de prueba $t_1$ viene dado por:

```{r,comment='',warning=FALSE}
b1<-0.4216
B1<-0
sb1<-0.1719
T1<-(b1-B1)/sb1
T1
```

Ésta es una prueba de dos colas por lo tanto el gráfico correspondiente es el siguiente:

```{r,echo=FALSE,comment='',warning=FALSE}
x<-seq(-4,4,0.01)
y<-dt(x,df=n-k-1)
cuantil1<- qt(p=1-(alpha/2),df=n-k-1)
cuantil2<- qt(p=alpha/2,df=n-k-1)

f<-ggplot(mapping = aes(x,y))+geom_line(colour = "blue")+

      geom_area(mapping = aes(x,y), fill = "blue",alpha = .2)+
      geom_area(mapping = aes(x= ifelse(x>=cuantil1,x,cuantil1),y),
                fill = "blue", alpha=0.4)+
      geom_area(mapping = aes(x= ifelse(x<=cuantil2,x,cuantil2),y), 
                fill = "blue", alpha=0.4)+
      
      geom_segment(aes(x = cuantil1, y =0 , xend = cuantil1,
                       yend = dt(cuantil1,df=n-k-1)),
                   colour = "black",linetype=2)+
      geom_segment(aes(x = cuantil2, y =0 , xend = cuantil2,
                       yend = dt(cuantil2,df=n-k-1)),
                   colour = "black",linetype=2)+
      geom_segment(aes(x = T1, y =0 , xend = T1, 
                       yend = dt(T1,df=n-k-1)), 
                   colour = "red",linetype=1)+
      
        annotate("text", x=T1+0.05, y =-0.02, label ="'T'[1]", parse = TRUE)+
        annotate("text", x=cuantil1, y =-0.02, label="'t'[alpha/2]",
                 parse = TRUE)+
        annotate("text", x=cuantil2, y =-0.02, label="-'t'[alpha/2]",
                 parse = TRUE)+
        annotate("text", x=0, y = 0.1, label="'Aceptar H'[0]",
                 parse = TRUE)+
        annotate("text", x=cuantil1+0.6, y=0.075, label="'Rechazar H'[0]",
                 parse = TRUE)+
        annotate("text", x=cuantil2-0.6, y=0.075, label="'Rechazar H'[0]",
                 parse = TRUE)+
  
      ylim(-0.05,0.41)+
      xlim(-4,4)+
      labs( title = "Prueba de dos colas Distribución t-Student",
            x = " ", y = " ",caption = "http://synergy.vision/" )+
      vision 
credits(f)
```

Para $t_2$:

$$
\begin{array}{rl}
\vspace{3mm} t_2 &= \displaystyle \frac{0.2714-0}{0.2184}\\
\vspace{3mm} &= 1.2426
\end{array}
$$

como el valor crítico es de 2.086, tenemos que 1.2426<2.086 por lo que no hay suficiente evidencia estadística para rechazar la hipótesis nula, por lo que la variable que corresponde a la habilidad motriz en la prueba de aptitud no es una variable significativamente explicativa.

\textbf{\underline{En R:}}

El estadístico de prueba $t_2$ viene dado por:

```{r,comment='',warning=FALSE}
b2<-0.2714
B2<-0
sb2<-0.2184
T2<-(b2-B2)/sb2
T2
```

Ésta es una prueba de dos colas por lo tanto el gráfico correspondiente es el siguiente:

```{r,echo=FALSE,comment='',warning=FALSE}
x<-seq(-4,4,0.01)
y<-dt(x,df=n-k-1)
cuantil1<- qt(p=1-(alpha/2),df=n-k-1)
cuantil2<- qt(p=alpha/2,df=n-k-1)

f<-ggplot(mapping = aes(x,y))+geom_line(colour = "blue")+

      geom_area(mapping = aes(x,y), fill = "blue",alpha = .2)+
      geom_area(mapping = aes(x= ifelse(x>=cuantil1,x,cuantil1),y),
                fill = "blue", alpha=0.4)+
      geom_area(mapping = aes(x= ifelse(x<=cuantil2,x,cuantil2),y), 
                fill = "blue", alpha=0.4)+
      
      geom_segment(aes(x = cuantil1, y =0 , xend = cuantil1,
                       yend = dt(cuantil1,df=n-k-1)),
                   colour = "black",linetype=2)+
      geom_segment(aes(x = cuantil2, y =0 , xend = cuantil2,
                       yend = dt(cuantil2,df=n-k-1)),
                   colour = "black",linetype=2)+
      geom_segment(aes(x = T2, y =0 , xend = T2, 
                       yend = dt(T2,df=n-k-1)), 
                   colour = "red",linetype=1)+
      
        annotate("text", x=T2+0.05, y =-0.02, label ="'T'[2]", parse = TRUE)+
        annotate("text", x=cuantil1, y =-0.02, label="'t'[alpha/2]",
                 parse = TRUE)+
        annotate("text", x=cuantil2, y =-0.02, label="-'t'[alpha/2]",
                 parse = TRUE)+
        annotate("text", x=0, y = 0.1, label="'Aceptar H'[0]",
                 parse = TRUE)+
        annotate("text", x=cuantil1+0.6, y=0.075, label="'Rechazar H'[0]",
                 parse = TRUE)+
        annotate("text", x=cuantil2-0.6, y=0.075, label="'Rechazar H'[0]",
                 parse = TRUE)+
  
      ylim(-0.05,0.41)+
      xlim(-4,4)+
      labs( title = "Prueba de dos colas Distribución t-Student",
            x = " ", y = " ",caption = "http://synergy.vision/" )+
      vision 
credits(f)
```

Para $t_3$:

$$
\begin{array}{rl}
\vspace{3mm} t_3 &= \displaystyle \frac{0.745-0}{0.2898}\\
\vspace{3mm} &= 2.5707
\end{array}
$$

como el valor crítico es de 2.086, tenemos que 2.5707>2.086 por lo que hay suficiente evidencia estadística para rechazar la hipótesis nula, por lo que la variable que corresponde al pensamiento abstracto en la prueba de aptitud es una variable significativamente explicativa.

\textbf{\underline{En R:}}

El estadístico de prueba $t_3$ viene dado por:

```{r,comment='',warning=FALSE}
b3<-0.745
B3<-0
sb3<-0.2898
T3<-(b3-B3)/sb3
T3
```


Ésta es una prueba de dos colas por lo tanto el gráfico correspondiente es el siguiente:

```{r,echo=FALSE,comment='',warning=FALSE}
x<-seq(-4,4,0.01)
y<-dt(x,df=n-k-1)
cuantil1<- qt(p=1-(alpha/2),df=n-k-1)
cuantil2<- qt(p=alpha/2,df=n-k-1)

f<-ggplot(mapping = aes(x,y))+geom_line(colour = "blue")+

      geom_area(mapping = aes(x,y), fill = "blue",alpha = .2)+
      geom_area(mapping = aes(x= ifelse(x>=cuantil1,x,cuantil1),y),
                fill = "blue", alpha=0.4)+
      geom_area(mapping = aes(x= ifelse(x<=cuantil2,x,cuantil2),y), 
                fill = "blue", alpha=0.4)+
      
      geom_segment(aes(x = cuantil1, y =0 , xend = cuantil1,
                       yend = dt(cuantil1,df=n-k-1)),
                   colour = "black",linetype=2)+
      geom_segment(aes(x = cuantil2, y =0 , xend = cuantil2,
                       yend = dt(cuantil2,df=n-k-1)),
                   colour = "black",linetype=2)+
      geom_segment(aes(x = T3, y =0 , xend = T3, 
                       yend = dt(T3,df=n-k-1)), 
                   colour = "red",linetype=1)+
      
        annotate("text", x=T3+0.05, y =-0.02, label ="'T'[3]", parse = TRUE)+
        annotate("text", x=cuantil1, y =-0.02, label="'t'[alpha/2]",
                 parse = TRUE)+
        annotate("text", x=cuantil2, y =-0.02, label="-'t'[alpha/2]",
                 parse = TRUE)+
        annotate("text", x=0, y = 0.1, label="'Aceptar H'[0]",
                 parse = TRUE)+
        annotate("text", x=cuantil1+0.6, y=0.075, label="'Rechazar H'[0]",
                 parse = TRUE)+
        annotate("text", x=cuantil2-0.6, y=0.075, label="'Rechazar H'[0]",
                 parse = TRUE)+
  
      ylim(-0.05,0.41)+
      xlim(-4,4)+
      labs( title = "Prueba de dos colas Distribución t-Student",
            x = " ", y = " ",caption = "http://synergy.vision/" )+
      vision 
credits(f)
```

Para $t_4$:

$$
\begin{array}{rl}
\vspace{3mm} t_4 &= \displaystyle \frac{0.4195-0}{0.0687}\\
\vspace{3mm} &= 6.1062
\end{array}
$$

como el valor crítico es de 2.086, tenemos que 6.1062>2.086 por lo que hay suficiente evidencia estadística para rechazar la hipótesis nula, por lo que la variable que corresponde a el cálculo matemático en la prueba de aptitud es una variable significativamente explicativa.

\textbf{\underline{En R:}}

El estadístico de prueba $t_4$ viene dado por:

```{r,comment='',warning=FALSE}
b4<-0.4195
B4<-0
sb4<-0.0687
T4<-(b4-B4)/sb4
T4
```


Ésta es una prueba de dos colas por lo tanto el gráfico correspondiente es el siguiente:

```{r,echo=FALSE,comment='',warning=FALSE}
x<-seq(-7,7,0.01)
y<-dt(x,df=n-k-1)
cuantil1<- qt(p=1-(alpha/2),df=n-k-1)
cuantil2<- qt(p=alpha/2,df=n-k-1)

f<-ggplot(mapping = aes(x,y))+geom_line(colour = "blue")+

      geom_area(mapping = aes(x,y), fill = "blue",alpha = .2)+
      geom_area(mapping = aes(x= ifelse(x>=cuantil1,x,cuantil1),y),
                fill = "blue", alpha=0.4)+
      geom_area(mapping = aes(x= ifelse(x<=cuantil2,x,cuantil2),y), 
                fill = "blue", alpha=0.4)+
      
      geom_segment(aes(x = cuantil1, y =0 , xend = cuantil1,
                       yend = dt(cuantil1,df=n-k-1)),
                   colour = "black",linetype=2)+
      geom_segment(aes(x = cuantil2, y =0 , xend = cuantil2,
                       yend = dt(cuantil2,df=n-k-1)),
                   colour = "black",linetype=2)+
      geom_segment(aes(x = T4, y =0 , xend = T4, 
                       yend = dt(T4,df=n-k-1)), 
                   colour = "red",linetype=1)+
      
        annotate("text", x=T4+0.05, y =-0.02, label ="'T'[4]", parse = TRUE)+
        annotate("text", x=cuantil1, y =-0.02, label="'t'[alpha/2]",
                 parse = TRUE)+
        annotate("text", x=cuantil2, y =-0.02, label="-'t'[alpha/2]",
                 parse = TRUE)+
        annotate("text", x=0, y = 0.1, label="'Aceptar H'[0]",
                 parse = TRUE)+
        annotate("text", x=cuantil1+1, y=0.075, label="'Rechazar H'[0]",
                 parse = TRUE)+
        annotate("text", x=cuantil2-1, y=0.075, label="'Rechazar H'[0]",
                 parse = TRUE)+
  
      ylim(-0.05,0.41)+
      xlim(-7,7)+
      labs( title = "Prueba de dos colas Distribución t-Student",
            x = " ", y = " ",caption = "http://synergy.vision/" )+
      vision 
credits(f)
```

d) Como el valor de la proabilidad en la tabla de ANOVA es de p=0.00, esto nos indica que el modelo es significativo como un todo, es decir, que las variables que explican el modelo son significativamente explicativas en conjunto.

e) Si Jay obtuvo las calificaciones en la prueba de aptitud de creatividad = 12, habilidad motriz = 14, pensamiento abstracto = 18 y cálculo matemático = 30, entonces el modelo pronosticará un crecimiento en ventas para este candidato de:

$$X_1=12, X_2=14, X_3=18, X_4=30, \quad Y = 70.1 + 0.422(12) + 0.271(14) + 0.745(18) + 0.420(30)=104.96$$
104.96\$.

\newpage

# Ejercicio 10

The Money Bank desea abrir nuevas cuentas de cheques para clientes que emitirán al menos 30 cheques al mes.  Como ayuda en la sección de los nuevos clientes, el banco ha estudiado la relación entre el número de cheques expedidos y la edad y el ingreso anual de ocho de sus clientes actuales.  La variable EDAD se registró al año más cercano, y la variable INGRESO anual se registró en miles de dólares.  Los datos se presentan a continuación:

| Cheques | Edad | Ingreso |
|:-------:|:----:|:-------:|
| 29 | 37 | 16.2 |
| 42 | 34 | 25.4 |
| 9 | 48 | 12.4 |
| 56 | 38 | 25.0 |
| 2 | 43 | 8.0 |
| 10 | 25 | 18.3 |
| 48 | 33 | 24.2 |
| 4 | 45 | 7.9 |

a) Desarrolle una ecuación de estimación que utilice las variables edad e ingreso para predecir el número de cheques emitidos por mes.

b) ¿Cuántos cheques al mes se esperaría de un cliente de 35 años de edad con un ingreso anual de \$22,500?

\textbf{\underline{Solución:}}

a) Calculemos la ecuación de regresión múltiple $Y = a + b_1 X_1 + b_2 X_2$, donde:

$Y$ = Variable dependiente.

$a$ = Ordenada $Y$.

$X_1$ y $X_2$ = Variables indpendientes.

$b_1$ y $b_2$ = Pendientes asociadas a $X_1$ y $X_2$ respectivamente.

Para calcular los coeficientes $a, b_1$ y $b_2$ de la ecuación de mínimos cuadrados múltiple usamos el siguiente sistema de ecuaciones:

$$
\begin{array}{rl}
\vspace{3mm} \displaystyle \sum_{i=1}^{n} y_i &= na + b_1 \displaystyle \sum_{i=1}^{n} x_{1i} +  b_2 \sum_{i=1}^{n} x_{2i} \\
\vspace{3mm} \displaystyle \sum_{i=1}^{n} x_{1i} y_i &= a \displaystyle \sum_{i=1}^{n} x_{1i} + b_1 \sum_{i=1}^{n} x^2_{1i} +  b_2 \sum_{i=1}^{n} x_{1i} x_{2i} \\
\vspace{3mm} \displaystyle \sum_{i=1}^{n} x_{2i} y_i &= a \displaystyle \sum_{i=1}^{n} x_{2i} + b_1 \sum_{i=1}^{n} x_{1i} x_{2i} +  b_2 \sum_{i=1}^{n} x^2_{2i} \\
\end{array}
$$
donde,

$y_i$ = Valores de la variable dependiente (Cheques).

$x_{1i}$ = Valores de la variable independiente (Edad).

$x_{2i}$ = Valores de la variable independiente (Ingreso).

\newpage

Sustituyendo los valores en el sistema de ecuación tenemos:

$$
\begin{array}{rl}
\vspace{3mm} 200 &= 8a + 303b_1 + 137.4b_2\\
\vspace{3mm} 7161 &= 303a + 11861b_1 + 4963.8b_2\\
\vspace{3mm} 4440.4 &= 137.4a + 4963.8b_1 + 2733.3b_2 \\
\end{array}
$$
Resolviendo el sistema de ecuaciones, tenemos que los coeficientes están dados por:

$a$ = -70.6647

$b_1$ = 1.0103

$b_2$ = 3.3420

Así la ecuación de regresión múltiple está dada por:

$$Y = -70.6647 + 1.0103X_1 + 3.3420X_2$$

\textbf{\underline{En R:}}

Usamos el comando `lm()` en R para encontrar la ecuación de regresión múltiple, tenemos:

```{r,comment='',warning=FALSE}
Cheques<-c(29,42,9,56,2,10,48,4)
Edad<-c(37,34,48,38,43,25,33,45)
Ingreso<-c(16.2,25.4,12.4,25,8,18.3,24.2,7.9)

Datos<-data.frame(Cheques,Edad,Ingreso)

regresion<-lm(Cheques~Edad+Ingreso,Datos)

coef(regresion)
```

Por lo que la ecuación de regresión está dada por:

$$Y = -70.6647 + 1.0103X_1 + 3.3420X_2$$

b) Si la edad del cliente es de 35 años con un ingreso anual de 22,500\$, se esperaría una cantidad de cheques al mes de:

$$X_1=35, X_2=22.5, \quad \hat{Y} =  -70.6647 + 1.0103(35) + 3.3420(22.5)=39.8908$$
40 cheques.

\newpage

# Ejercicio 11

La cooperativa National Cranberry, una organización formada por cultivadores de arándanos que se dedica a procesar y comercializar su producto, está tratando de establecer una relación entre el precio promedio por barril recibido em cualquier año dado, y el número total de barriles vendidos el año anterior (dividido en ventas del producto fresco y del producto para procesar).

a) Calcule la ecuación de mínimos cuadrados para predecir el precio a partir de las siguientes cifras:

**Ventas (en cientos de barriles)**

| Fresco | Para proceso | Precios del año anterior |
|:------:|:------------:|:------------------------:|
| 844 | 256 | 15.50 |
| 965 | 335 | 17.15 |
| 470 | 672 | 11.71 |
| 320 | 60 | 9.79 |
| 528 | 860 | 10.90 |
| 340 | 761 | 15.88 |

b) Prediga el precio por barril para el siguiente año si las ventas de éste son 980 (fresco) y 360 (para proceso).

\textbf{\underline{Solución:}}

a) Calculemos la ecuación de mínimos cuadrados múltiple $Y = a + b_1 X_1 + b_2 X_2$, donde:

$Y$ = Variable dependiente.

$a$ = Ordenada $Y$.

$X_1$ y $X_2$ = Variables indpendientes.

$b_1$ y $b_2$ = Pendientes asociadas a $X_1$ y $X_2$ respectivamente.

Para calcular los coeficientes $a, b_1$ y $b_2$ de la ecuación de mínimos cuadrados múltiple usamos el siguiente sistema de ecuaciones:

$$
\begin{array}{rl}
\vspace{3mm} \displaystyle \sum_{i=1}^{n} y_i &= na + b_1 \displaystyle \sum_{i=1}^{n} x_{1i} +  b_2 \sum_{i=1}^{n} x_{2i} \\
\vspace{3mm} \displaystyle \sum_{i=1}^{n} x_{1i} y_i &= a \displaystyle \sum_{i=1}^{n} x_{1i} + b_1 \sum_{i=1}^{n} x^2_{1i} +  b_2 \sum_{i=1}^{n} x_{1i} x_{2i} \\
\vspace{3mm} \displaystyle \sum_{i=1}^{n} x_{2i} y_i &= a \displaystyle \sum_{i=1}^{n} x_{2i} + b_1 \sum_{i=1}^{n} x_{1i} x_{2i} +  b_2 \sum_{i=1}^{n} x^2_{2i} \\
\end{array}
$$
donde,

$y_i$ = Valores de la variable dependiente (Precio).

$x_{1i}$ = Valores de la variable independiente (Ventas producto fresco).

$x_{2i}$ = Valores de la variable independiente (Ventas producto para proceso).

\newpage

Sustituyendo los valores en el sistema de ecuación tenemos:

$$
\begin{array}{rl}
\vspace{3mm} 80.93 &= 6a + 3467b_1 + 2944b_2\\
\vspace{3mm} 49422.65 &= 3467a + 2361245b_1 + 1587199b_2\\
\vspace{3mm} 39628.45 &= 2944a + 1587199b_1 + 1951666b_2 \\
\end{array}
$$
Resolviendo el sistema de ecuaciones, tenemos que los coeficientes están dados por:

$a$ = 8.0996

$b_1$ = 0.00794

$b_2$ = 0.001625

Así la ecuación de regresión múltiple está dada por:

$$Y = 8.0996 + 0.00794X_1 + 0.001625X_2$$

\textbf{\underline{En R:}}

Usamos el comando `lm()` en R para encontrar la ecuación de regresión múltiple, tenemos:

```{r,comment='',warning=FALSE}
Precio<-c(15.5,17.15,11.71,9.79,10.90,15.88)
Fresco<-c(844,965,470,320,528,340)
Proceso<-c(256,335,672,60,860,761)

Datos<-data.frame(Precio,Fresco,Proceso)

regresion<-lm(Precio~Fresco+Proceso,Datos)

coef(regresion)
```

Por lo que la ecuación de regresión está dada por:

$$Y = 8.0996 + 0.00794X_1 + 0.001625X_2$$

b) Si las ventas del número de barriles son de 980 (producto fresco) y 360 (producto para procesar), el precio por barril para el siguiente año será de:

$$X_1=980, X_2=360, \quad \hat{Y} =  8.0996 + 0.00794(980) + 0.001625(360) = 16.4658$$
16.4658\$ por barril.

\newpage

# Ejercicio 12

Home Depot es una cadena en crecimiento de centros de descuentos en materiales para mejorar las casas.  La tabla proporciona información de los reportes anuales, que son los datos típicos que usan los analistas financieros para predecir el ingreso futuro de la compañía.

a)  Desarrolle la ecuación de regresión múltiple que describa el ingreso total como función del número de tiendas y el tamaño promedio de la tienda.  ¿Qué factor parece ser más importantes para determinar el crecimiento en los ingresos?  Como consultor, ¿recomendaría una estrategia de expansión enfocada a una dispersión geográfica amplia (aumentando el número de tiendas) o la construcción de un número menor de tiendas muy grandes (que aumenta el tamaño de las tiendas)?

b) Desarrolle una columna de ingreso promedio por empleado.  Encuentre la recta de regresión que mejor describa esa variable como función del año (con 1984 codificado como 1, 1985 como 2, etc.) y el tamaño promedio de la tienda.  ¿Son más productivos los empleados en tiendas más grandes o es la recta de tendencia (el factor de regresión AÑO) un factor más importante? Como analista, 'calificaría la tendencia a poner tiendas más grandes como una estrategia exitosa, o juzgaría que la inflación y otros factores son más importantes.

| Año | Número de tiendas | Tamaño promedio de tienda (miles de pies) | Ingreso total (millones de dólares) | Número de  empleados |
|:----:|:-----------------:|:-----------------------------------------:|:-----------------------------------:|:--------------------:|
| 1984 | 31 | 77 | 433 | 4,000 |
| 1985 | 50 | 80 | 701 | 5,400 |
| 1986 | 60 | 80 | 1,001 | 6,600 |
| 1987 | 75 | 82 | 1,454 | 9,100 |
| 1988 | 96 | 86 | 2,000 | 13,000 |
| 1989 | 118 | 88 | 2,758 | 17,500 |
| 1990 | 145 | 92 | 3,815 | 21,500 |
| 1991 | 174 | 95 | 5,136 | 28,000 |
| 1992 | 214 | 98 | 7,148 | 38,900 |
| 1993 | 264 | 100 | 9,239 | 50,600 |
| 1994 | 340 | 103 | 12,477 | 67,300 |

\textbf{\underline{Solución:}}

a) Calculemos la ecuación de regresión múltiple que describa el ingreso total como función del número de tiendas y el tamaño promedio de la tienda, calculemos $Y = a + b_1 X_1 + b_2 X_2$, donde:

$Y$ = Variable dependiente.

$a$ = Ordenada $Y$.

$X_1$ y $X_2$ = Variables indpendientes.

$b_1$ y $b_2$ = Pendientes asociadas a $X_1$ y $X_2$ respectivamente.

Para calcular los coeficientes $a, b_1$ y $b_2$ de la ecuación de regresión múltiple usamos el siguiente sistema de ecuaciones:

$$
\begin{array}{rl}
\vspace{3mm} \displaystyle \sum_{i=1}^{n} y_i &= na + b_1 \displaystyle \sum_{i=1}^{n} x_{1i} +  b_2 \sum_{i=1}^{n} x_{2i} \\
\vspace{3mm} \displaystyle \sum_{i=1}^{n} x_{1i} y_i &= a \displaystyle \sum_{i=1}^{n} x_{1i} + b_1 \sum_{i=1}^{n} x^2_{1i} +  b_2 \sum_{i=1}^{n} x_{1i} x_{2i} \\
\vspace{3mm} \displaystyle \sum_{i=1}^{n} x_{2i} y_i &= a \displaystyle \sum_{i=1}^{n} x_{2i} + b_1 \sum_{i=1}^{n} x_{1i} x_{2i} +  b_2 \sum_{i=1}^{n} x^2_{2i} \\
\end{array}
$$
donde,

$y_i$ = Valores de la variable dependiente (Ingreso total).

$x_{1i}$ = Valores de la variable independiente (Número de tiendas).

$x_{2i}$ = Valores de la variable independiente (Tamaño promedio de tienda).

Sustituyendo los valores en el sistema de ecuación tenemos:

$$
\begin{array}{rl}
\vspace{3mm} 46162 &= 11a + 1567b_1 +981 b_2\\
\vspace{3mm} 10392814 &= 1567a + 318219b_1 + 148239b_2\\
\vspace{3mm} 4451868 &= 981a + 148239b_1 + 88295b_2 \\
\end{array}
$$
Resolviendo el sistema de ecuaciones, tenemos que los coeficientes están dados por:

$a$ = 8085.6084

$b_1$ = 51.42

$b_2$ = -125.744

Así la ecuación de regresión múltiple está dada por:

$$Y = 8085.6084 + 51.42X_1 - 125.744X_2$$

El factor que parece ser más importante para determinar el crecimiento en los ingresos son el número de tiendas, pues esta variable posee el coeficiente mas alto entre el número de tiendas y el tamaño de las tiendas, por lo que esta ecuación le recomendaría a un consultor llevar a cabo una estrategia de expansión enfocada a una dispersión geográfica más amplia aumentando así el número de tiendas de esta cadena de materiales para mejorar las casas.

\textbf{\underline{En R:}}

Usamos el comando `lm()` en R para encontrar la ecuación de regresión múltiple, tenemos:

```{r,comment='',warning=FALSE}
Ingreso<-c(433,701,1001,1454,2000,2758,3815,5136,7148,9239,12477)
Tiendas<-c(31,50,60,75,96,118,145,174,214,264,340)
Tamaño<-c(77,80,80,82,86,88,92,95,98,100,103)

Datos<-data.frame(Ingreso,Tiendas,Tamaño)

regresion<-lm(Ingreso~Tiendas+Tamaño,Datos)

coef(regresion)
```

Por lo que la ecuación de regresión está dada por:

$$Y = 8085.6084 + 51.42X_1 - 125.744X_2$$

b) Desarrollando la nueva columna de ingreso promedio por empleado, codificando los años como 1,2,3,.. y manteniendo la columna del tamaño promedio de la tienda tenemos la siguiente tabla:

| Año | Tamaño promedio de tienda | Ingreso promedio por empleado |
|:-----:|:---------------------------:|:-------------------------------:|
| 1 | 77 | 0.1083 |
| 2 | 80 | 0.1298 |
| 3 | 80 | 0.1517 |
| 4 | 82 | 0.1598 |
| 5 | 86 | 0.1538 |
| 6 | 88 | 0.1576 |
| 7 | 92 | 0.1774 |
| 8 | 95 | 0.1834 |
| 9 | 98 | 0.1838 |
| 10 | 100 | 0.1826 |
| 11 | 103 | 0.1854 |

encontremos la ecuación de regresión múltiple que mejor describa el ingreso promedio por empleado en función del año y el tamaño promedio de la tienda, calculemos $Y = a + b_1 X_1 + b_2 X_2$, donde:

$Y$ = Variable dependiente.

$a$ = Ordenada $Y$.

$X_1$ y $X_2$ = Variables indpendientes.

$b_1$ y $b_2$ = Pendientes asociadas a $X_1$ y $X_2$ respectivamente.

Para calcular los coeficientes $a, b_1$ y $b_2$ de la ecuación de regresión múltiple usamos el siguiente sistema de ecuaciones:

$$
\begin{array}{rl}
\vspace{3mm} \displaystyle \sum_{i=1}^{n} y_i &= na + b_1 \displaystyle \sum_{i=1}^{n} x_{1i} +  b_2 \sum_{i=1}^{n} x_{2i} \\
\vspace{3mm} \displaystyle \sum_{i=1}^{n} x_{1i} y_i &= a \displaystyle \sum_{i=1}^{n} x_{1i} + b_1 \sum_{i=1}^{n} x^2_{1i} +  b_2 \sum_{i=1}^{n} x_{1i} x_{2i} \\
\vspace{3mm} \displaystyle \sum_{i=1}^{n} x_{2i} y_i &= a \displaystyle \sum_{i=1}^{n} x_{2i} + b_1 \sum_{i=1}^{n} x_{1i} x_{2i} +  b_2 \sum_{i=1}^{n} x^2_{2i} \\
\end{array}
$$
donde,

$y_i$ = Valores de la variable dependiente (Ingreso promedio por empleado).

$x_{1i}$ = Valores de la variable independiente (Año).

$x_{2i}$ = Valores de la variable independiente (Tamaño promedio de tienda).

Sustituyendo los valores en el sistema de ecuación tenemos:

$$
\begin{array}{rl}
\vspace{3mm} 1.7736 &= 11a + 66b_1 + 981b_2\\
\vspace{3mm} 11.4054 &= 66a + 506b_1 + 6182b_2\\
\vspace{3mm} 160.1707 &= 981a + 6182b_1 + 88295b_2 \\
\end{array}
$$
Resolviendo el sistema de ecuaciones, tenemos que los coeficientes están dados por:

$a$ = 0.4969

$b_1$ = 0.02084

$b_2$ = -0.005166

Así la ecuación de regresión múltiple está dada por:

$$Y = 0.4969+0.02084X_1-0.005166X_2$$

Como el coeficiente de la variable Año es mayor que el coeficiente de la variable que corresponde al tamaño de la tienda, entonces la ecuación de regresión sugiere que los empleados son más productivos con el paso del tiempo. Éste modelo puede llevar a un analista considerar otros factores más importantes para el éxito de la cadena Home Depot.

\textbf{\underline{En R:}}

Usamos el comando `lm()` en R para encontrar la ecuación de regresión múltiple, tenemos:

```{r,comment='',warning=FALSE}
IngresoPromedio<-c(0.1083,0.1298,0.1517,0.1598,0.1538,0.1576,0.1774,0.1834,0.1838,0.1826,0.1854)
Año<-1:11
Tamaño<-c(77,80,80,82,86,88,92,95,98,100,103)

Datos<-data.frame(IngresoPromedio,Año,Tamaño)

regresion<-lm(IngresoPromedio~Año+Tamaño,Datos)

coef(regresion)
```

Por lo que la ecuación de regresión está dada por:

$$Y = 0.4969+0.02084X_1-0.005166X_2$$

\newpage

# Ejercicio 13

Wal-Mart es una de las compañías más grandes y exitosas de Estados Unidos, con más de 2,400 tiendas en operación y ventas anuales por \$82 mil millones de dólares.  En el inicio la compañía daba una excelente tasa de rendimiento (ROE) a sus accionistas, pero su desempeño en este rubro ha decaído.  Junto con el crecimiento rápido, la empresa se ha expandido más allá de concepto original de tienda y ahora incluye Sam´s Club que es una operación de margen muy bajo con fuerte rotación de inventario.  Los siguientes datos muestran cifras para los años fiscales que terminan en enero de la fecha mostrada, el inventario, el porcentaje de tiendas que eran Sam´s Club y ROE:

| Año | Inventario (miles de millones de dólares) | Porcentaje de  Sam´s Club | ROE |
|------|:-----------------------------------------:|:-------------------------:|-------|
| 1985 | 1.2 | 1.5 | 36.7% |
| 1986 | 1.5 | 2.6 | 33.3 |
| 1987 | 2.2 | 4.8 | 35.2 |
| 1988 | 2.8 | 7.0 | 37.1 |
| 1989 | 3.6 | 7.7 | 37.1 |
| 1990 | 4.7 | 8.1 | 35.8 |
| 1991 | 6.2 | 8.6 | 32.6 |
| 1992 | 7.8 | 10.8 | 30.0 |
| 1993 | 9.8 | 12.2 | 28.5 |
| 1994 | 11.5 | 17.7 | 26.6 |
| 1995 | 14.4 | 17.7| 24.9 |

Desarrolle una ecuación de regresión múltiple para pronosticar la ROE para Wal Mart con base en las dos variables dadas. ¿Qué consejo daría a los administradores de la empresa para aumentar la ROE?

\textbf{\underline{Solución:}}

Calculemos la ecuación de regresión múltiple $Y = a + b_1 X_1 + b_2 X_2$, donde:

$Y$ = Variable dependiente.

$a$ = Ordenada $Y$.

$X_1$ y $X_2$ = Variables indpendientes.

$b_1$ y $b_2$ = Pendientes asociadas a $X_1$ y $X_2$ respectivamente.

Para calcular los coeficientes $a, b_1$ y $b_2$ de la ecuación de mínimos cuadrados múltiple usamos el siguiente sistema de ecuaciones:

$$
\begin{array}{rl}
\vspace{3mm} \displaystyle \sum_{i=1}^{n} y_i &= na + b_1 \displaystyle \sum_{i=1}^{n} x_{1i} +  b_2 \sum_{i=1}^{n} x_{2i} \\
\vspace{3mm} \displaystyle \sum_{i=1}^{n} x_{1i} y_i &= a \displaystyle \sum_{i=1}^{n} x_{1i} + b_1 \sum_{i=1}^{n} x^2_{1i} +  b_2 \sum_{i=1}^{n} x_{1i} x_{2i} \\
\vspace{3mm} \displaystyle \sum_{i=1}^{n} x_{2i} y_i &= a \displaystyle \sum_{i=1}^{n} x_{2i} + b_1 \sum_{i=1}^{n} x_{1i} x_{2i} +  b_2 \sum_{i=1}^{n} x^2_{2i} \\
\end{array}
$$
donde,

$y_i$ = Valores de la variable dependiente (ROE).

$x_{1i}$ = Valores de la variable independiente (Inventario).

$x_{2i}$ = Valores de la variable independiente (Porcentaje de Sam's Club).

Sustituyendo los valores en el sistema de ecuación tenemos:

$$
\begin{array}{rl}
\vspace{3mm} 357.8 &= 11a + 65.7b_1 + 98.7b_2\\
\vspace{3mm} 1957.01 &= 65.7a + 586.35b_1 + 817.2b_2\\
\vspace{3mm} 3009.55 &= 98.7a + 817.2b_1 + 1171.97b_2 \\
\end{array}
$$
Resolviendo el sistema de ecuaciones, tenemos que los coeficientes están dados por:

$a$ = 36.9939

$b_1$ = -1.5735

$b_2$ = 0.5496

Así la ecuación de regresión múltiple está dada por:

$$Y = 36.9939 -1.5735X_1 + 0.5496X_2$$

De acuerdo con el modelo de regresión, para aumentar la tasa de rendimiento (ROE) se sugiere aumentar el porcentaje de tiendas que incluyen a Sam's Club, pues esta variable es la que más tiene peso en la ecuación de regresión.

\textbf{\underline{En R:}}

Usamos el comando `lm()` en R para encontrar la ecuación de regresión múltiple, tenemos:

```{r,comment='',warning=FALSE}
ROE<-c(36.7,33.3,35.2,37.1,37.1,35.8,32.6,30,28.5,26.6,24.9)
Inventario<-c(1.2,1.5,2.2,2.8,3.6,4.7,6.2,7.8,9.8,11.5,14.4)
SamsClub<-c(1.5,2.6,4.8,7,7.7,8.1,8.6,10.8,12.2,17.7,17.7)

Datos<-data.frame(ROE,Inventario,SamsClub)

regresion<-lm(ROE~Inventario+SamsClub,Datos)

coef(regresion)
```

Por lo que la ecuación de regresión está dada por:

$$Y = 36.9939 -1.5735X_1 + 0.5496X_2$$

\newpage
TODO: Primeros 21 ejercicios de análisis de Varianza

# Ejercicio 1

Para ver si las ventas de chips de silicio son independientes del punto del ciclo de negocios en que se encuentre la economía de Estados Unidos se han recogido datos de las ventas semanales de Zippy Chippy, una empresa de Silicon Valley, y datos acerca de si la economía de Estados Unidos subía al pico del ciclo, estaba en el pico, iba a la baja o estaba en el punto bajo.  Los resultados son los siguientes:

\begin{center}VENTAS SEMANAL DE CHIPS\end{center}

|                  | Alta | Mediana | Baja | TOTAL |
|------------------|:----:|:-------:|:----:|------:|
| Economía         |      |         |      |       |
| En el pico       |  20  |    7    |   3  |    30 |
| En el punto bajo |  30  |    40   |  30  |   100 |
| Subiendo         |  20  |    8    |   2  |    30 |
| Bajando          |  30  |    5    |   5  |    40 |
|------------------|------|---------|------|-------|
| Total            |  100 |    60   |  40  |   200 |

Calcule una tabla de frecuencias observadas y esperadas para este problema.

\textbf{\underline{Solución:}}

Calculemos la tabla con frecuencias observadas ($f_o$) y esperadas ($f_e$) de cada celda, donde la frecuencia esperada está dada por la siguiente fórmula:

$$f_e = \displaystyle \frac{RT \times CT}{n}$$
donde,

$f_e$ = Frecuencia esperada.

$RT$ = Suma total de la fila que contiene esa celda.

$CT$ = Suma total de la columna que contiene esa celda.

$n$ = Número total de observaciones.

Calculando la frecuencia observada y esperada para cada celda tenemos:

| Fila | Columna | $f_o$ |                      $f_e$                      |
|:----:|:-------:|:-----:|:-----------------------------------------------:|
|   1  |    1    |   20  |  $\displaystyle \frac{30 \times 100}{200} = 15$ |
|      |         |       |                                                 |
|   1  |    2    |   7   |   $\displaystyle \frac{30 \times 60}{200} = 9$  |
|      |         |       |                                                 |
|   1  |    3    |   3   |   $\displaystyle \frac{30 \times 40}{200} = 6$  |
|      |         |       |                                                 |
|   2  |    1    |   30  | $\displaystyle \frac{100 \times 100}{200} = 50$ |
|      |         |       |                                                 |
|   2  |    2    |   40  |  $\displaystyle \frac{100 \times 60}{200} = 30$ |
|      |         |       |                                                 |
|   2  |    3    |   30  |  $\displaystyle \frac{100 \times 40}{200} = 20$ |
|      |         |       |                                                 |
|   3  |    1    |   20  |  $\displaystyle \frac{30 \times 100}{200} = 15$ |
|      |         |       |                                                 |
|   3  |    2    |   8   |   $\displaystyle \frac{30 \times 60}{200} = 9$  |
|      |         |       |                                                 |
|   3  |    3    |   2   |   $\displaystyle \frac{30 \times 40}{200} = 6$  |
|      |         |       |                                                 |
|   4  |    1    |   30  | $\displaystyle \frac{40 \times 100}{200} = 20$  |
|      |         |       |                                                 |
|   4  |    2    |   5   | $\displaystyle \frac{40 \times 60}{200} = 12$   |
|      |         |       |                                                 |
|   4  |    3    |   5   | $\displaystyle \frac{40 \times 40}{200} = 8$    |

Por lo que la tabla de frecuencias observadas y esperadas queda como sigue:

|                   | Alta | Mediana | Baja |
|-------------------|:----:|:-------:|:----:|
| En el pico:       |      |         |      |
| $\quad$ Observada |  20  |    7    |   3  |
| $\quad$ Esperada  |  15  |    9    |   6  |
| En el punto bajo: |      |         |      |
| $\quad$ Observada |  30  |    40   |  30  |
| $\quad$ Esperada  |  50  |    30   |  20  |
| Subiendo:         |      |         |      |
| $\quad$ Observada |  20  |    8    |   2  |
| $\quad$ Esperada  |  15  |    9    |   6  |
| Bajando:          |      |         |      |
| $\quad$ Observada |  30  |    5    |   5  |
| $\quad$ Esperada  |  20  |    12   |   8  |

\textbf{\underline{En R:}}

Usamos la función `chiq.test()` para calcular las tablas de frecuencia observadas y esperadas, por lo que nos queda:
'
```{r,comment='',warning=FALSE}
Ventas<-matrix(c(20,30,20,30,7,40,8,5,3,30,2,5),4,3)
xsq<-chisq.test(Ventas)
kable(xsq$observed) #Frecuencias observadas
kable(xsq$expected) #Frecuencias esperadas
```

\newpage

# Ejercicio 2

Para el ejercicio 1:

a) Establezca las hipótesis nula y alternativa.

b) Calcule el valor $X^2$ de la muestra.

c) Al nivel de significancia de 0.10, ¿cuál es su conclusión?

\textbf{\underline{Solución:}}

a) Veamos si las ventas de chips son independientes del estado de la economía de Estados Unidos, para esto establecemos la siguiente hipótesis:

$$H_o: \text{Las ventas y la economía son independientes}$$
$$H_a: \text{Las ventas y la economía son dependientes}$$
donde $H_o$ es la hipótesis nula y $H_a$ es la hipótesis alternativa.

b) El estadístico de prueba para ésta prueba de hipótesis viene dado por:

$$X^2 = \displaystyle \sum \frac{(f_o - f_e)^2}{f_e}$$
donde $f_o$ y $f_e$ son las frecuencias observadas y esperadas respectivamente de cada celda (calculadas en el ejercicio anterior). Así sustituyendo los respectivos valores en el estadístico nos queda:

$$
\begin{array}{rl}
\vspace{3mm} X^2 &= \displaystyle \sum \frac{(f_o - f_e)^2}{f_e}\\
\vspace{3mm} &= \displaystyle \frac{(20-15)^2}{15} + \frac{(7-9)^2}{9} + ...+ \frac{(5-8)^2}{8} \\
\vspace{3mm} &= 1.66 + 0.44 + ... + 1.125 \\
\vspace{3mm} &= 34.597
\end{array}
$$
por lo que el valor de $X^2$ es de 34.597.

\textbf{\underline{En R:}}

Usamos la función `chiq.test()` para calcular el estadístico $X^2$, por lo que nos queda:
'
```{r,comment='',warning=FALSE}
Ventas<-matrix(c(20,30,20,30,7,40,8,5,3,30,2,5),4,3)
xsq<-chisq.test(Ventas)
xsq$statistic
```

c) Para $\alpha$ = 0.10, tenemos que el valor crítico está dado por $X^2_{\alpha} = X^2_{0.1} = 10.645$ (con 6 grados de libertad pues como la tabla de contigencia tiene una dimensión de 4 x 3, los grados de libertad están dados por: número de filas - 1 $\times$ número de columas - 1).

Como el valor de el estadístico es de 34.597, tenemos que 10.645<34.597 por lo que hay suficiente evidencia estadística para rechazar la hipótesis nula, por lo que las ventas de chips y el estado de la economía de Estados Unidos son dependientes entre sí.

\textbf{\underline{En R:}}

Usamos el comando `qchisq()` para calcular el valor crítico, nos queda:

```{r,comment='',warning=FALSE}
r<-4
c<-3
alpha<-0.1
qchisq(p=alpha,df=(r-1)*(c-1),lower.tail = FALSE)
```

Cómo esta es una prueba $\chi^2$, el gráfico correspondiente es el siguiente:

```{r,echo=FALSE}
p<-34.597
x<-seq(0,35,0.01)
y<-dchisq(x,df=(r-1)*(c-1))
cuantil1<-qchisq(p=alpha,df=(r-1)*(c-1),lower.tail = FALSE)

f<-ggplot(mapping = aes(x,y))+geom_line(colour = "blue")+

      geom_area(mapping = aes(x,y), fill = "blue",alpha = .2)+
      geom_area(mapping = aes(x= ifelse(x>=cuantil1,x,cuantil1),y),
                fill = "blue", alpha=0.4)+
      
      geom_segment(aes(x = cuantil1, y =0 , xend = cuantil1,
                       yend = dchisq(cuantil1,df=(r-1)*(c-1))),
                   colour = "black",linetype=2)+
      geom_segment(aes(x = p, y =0 , xend = p, 
                       yend = dchisq(p,df=(r-1)*(c-1))), 
                   colour = "red",linetype=1)+
      
        annotate("text", x=p, y =-0.01, label ="X^2", parse = TRUE)+
        annotate("text", x=cuantil1, y =-0.01, label="'X'[alpha] ^2",
                 parse = TRUE)+
        annotate("text", x=5, y = 0.05, label="'Aceptar H'[0]",
                 parse = TRUE)+
        annotate("text", x=cuantil1+3, y=0.04, label="'Rechazar H'[0]",
                 parse = TRUE)+
  
      ylim(-0.05,0.15)+
      xlim(-1,35)+
      labs( title = "Prueba Chi-cuadrado",
            x = " ", y = " ",caption = "http://synergy.vision/" )+
      vision 
credits(f)
```


\newpage

# Ejercicio 3

Un asesor financiero está interesado en las diferencias de estructura de capital respecto a compañías de distintos tamaños dentro de cierta industria.  El asesor investiga un grupo de empresas con activos de diferentes cantidades y las organiza en tres grupos. Clasifica cada compañía según si su débito total es mayor que la cantidad de acciones ordinarias de los accionistas o si es menor que éstas. Los resultados de la investigación son:


\begin{center}Tamaño del activo de la compañía (en miles de dólares)\end{center}

|                                      | <500 | 500-2,000 |   2,000+ |    Total |
|--------------------------------------|:----:|:---------:|:--------:|:--------:|
| Deuda menor que cantidad de acciones |   7  |     10    |     8    |    25    |
| Deuda mayor que cantidad de acciones |  10  |     18    |     9    |    37    |
|                                Total |  17  |     28    |    17    |    62    |
 
¿Los tres tamaños de empresas tienen la misma estructura de capital? Use un nivel de significancia de 0.10.

\textbf{\underline{Solución:}}

Veamos si en los tres tamaños de empresas organizadas por el asesor financiero poseen la misma estructura de capital, para esto establecemos la siguiente hipótesis:

$$H_o: \text{Los tres tamaños de empresas tienen la misma estructura de capital}$$
$$H_a: \text{Los tres tamaños de empresas no tienen la misma estructura de capital}$$
donde $H_o$ es la hipótesis nula y $H_a$ es la hipótesis alternativa. El estadístico de prueba para ésta prueba de hipótesis viene dado por:

$$X^2 = \displaystyle \sum \frac{(f_o - f_e)^2}{f_e}$$
donde $f_o$ y $f_e$ son las frecuencias observadas y esperadas respectivamente de cada celda. Calculando las frecuencias tenemos:

| Fila | Columna | $f_o$ |                      $f_e$                       |
|:----:|:-------:|:-----:|:------------------------------------------------:|
|   1  |    1    |   7   |  $\displaystyle \frac{25 \times 17}{62} = 6.854$ |
|      |         |       |                                                  |
|   1  |    2    |  10   |   $\displaystyle \frac{25 \times 28}{62} = 11.29$|
|      |         |       |                                                  |
|   1  |    3    |   8   |   $\displaystyle \frac{25 \times 17}{62} = 6.854$|
|      |         |       |                                                  |
|   2  |    1    |   10  | $\displaystyle \frac{37 \times 17}{62} = 10.145$ |
|      |         |       |                                                  |
|   2  |    2    |   18  |  $\displaystyle \frac{37 \times 28}{62} = 16.709$|
|      |         |       |                                                  |
|   2  |    3    |   9   |  $\displaystyle \frac{37 \times 17}{62} = 10.145$|

Así sustituyendo los respectivos valores en el estadístico y sabiendo que $X^2_{\alpha} = X^2_{0.1} = 4.61$ (con 2 grados de libertad pues como la tabla de contigencia tiene una dimensión de 2 x 3, los grados de libertad están dados por: número de filas - 1 $\times$ número de columas - 1) tenemos:

$$
\begin{array}{rl}
\vspace{3mm} X^2 &= \displaystyle \sum \frac{(f_o - f_e)^2}{f_e}\\
\vspace{3mm} &= \displaystyle \frac{(7-6.854)^2}{6.854} + \frac{(10-11.29)^2}{11.29} + \frac{(8-6.854)^2}{6.854} + \frac{(10-10.145)^2}{10.145} +\frac{(18-16.709)^2}{16.709}+ \frac{(9-10.145)^2}{10.145} \\
\vspace{3mm} &= 0.00311 + 0.1473 + 0.1916 + 0.00207 + 0.0997 + 0.1292\\
\vspace{3mm} &= 0.57298
\end{array}
$$
por lo que el valor de $X^2$ es de 0.57298. Como el valor crítico es de 4.61, tenemos que 4.61>0.57298 por lo que no existe suficiente evidencia estadística para rechazar la hipótesis nula, por lo que los tres tamaños de empresas tienen la misma estructura de capital.

\textbf{\underline{En R:}}

Usamos la función `chiq.test()` para calcular el estadístico $X^2$, por lo que nos queda:
'
```{r,comment='',warning=FALSE}
Activos<-matrix(c(7,10,10,18,8,9),2,3)
xsq<-chisq.test(Activos)
xsq$statistic
```

Con el comando `qchisq()` calculamos el valor crítico, así tenemos:

```{r,comment='',warning=FALSE}
r<-2
c<-3
alpha<-0.1
qchisq(p=alpha,df=(r-1)*(c-1),lower.tail = FALSE)
```

\newpage

Cómo esta es una prueba $\chi^2$, el gráfico correspondiente es el siguiente:

```{r,echo=FALSE,warning=FALSE}
p<-0.57298
x<-seq(0,15,0.01)
y<-dchisq(x,df=(r-1)*(c-1))
cuantil1<-qchisq(p=alpha,df=(r-1)*(c-1),lower.tail = FALSE)

f<-ggplot(mapping = aes(x,y))+geom_line(colour = "blue")+

      geom_area(mapping = aes(x,y), fill = "blue",alpha = .2)+
      geom_area(mapping = aes(x= ifelse(x>=cuantil1,x,cuantil1),y),
                fill = "blue", alpha=0.4)+
      
      geom_segment(aes(x = cuantil1, y =0 , xend = cuantil1,
                       yend = dchisq(cuantil1,df=(r-1)*(c-1))),
                   colour = "black",linetype=2)+
      geom_segment(aes(x = p, y =0 , xend = p, 
                       yend = dchisq(p,df=(r-1)*(c-1))), 
                   colour = "red",linetype=1)+
      
        annotate("text", x=p, y =-0.02, label ="X^2", parse = TRUE)+
        annotate("text", x=cuantil1, y =-0.025, label="'X'[alpha] ^2",
                 parse = TRUE)+
        annotate("text", x=2, y = 0.1, label="'Aceptar H'[0]",
                 parse = TRUE)+
        annotate("text", x=cuantil1+0.8, y=0.08, label="'Rechazar H'[0]",
                 parse = TRUE)+
  
      ylim(-0.05,0.6)+
      xlim(-1,9)+
      labs( title = "Prueba Chi-cuadrado",
            x = " ", y = " ",caption = "http://synergy.vision/" )+
      vision 
credits(f)
```


\newpage

# Ejercicio 4

El gerente de un supermercado lleva un registro de la llegada de clientes a las cajas para determinar cuántas debe mantener abiertas para manejar el flujo.  En una muestra de 500 periodos de cinco minutos, hubo 22, 74, 115, 95, 94, 80 y 20 periodos con 0, 1, 2, 3, 4, 5, 6 o más clientes, respectivamente.  ¿Son esto de datos consistentes con una distribución de Poisson con $\lambda=3$, para un nivel de significancia de 0.05?

\textbf{\underline{Solución:}}

Veamos si los datos suministrados por el gerente del supermercado son consistentes con una distribución de poisson, establecemos la siguiente hipótesis:

$$H_o: \text{Los datos son consistentes con una distribución de Poisson con $\lambda$ =3}$$
$$H_o: \text{Los datos no son consistentes con una distribución de Poisson con $\lambda$ =3}$$
donde $H_o$ es la hipótesis nula y $H_a$ es la hipótesis alternativa. El estadístico de prueba para ésta prueba de hipótesis viene dado por:

$$X^2 = \displaystyle \sum \frac{(f_o - f_e)^2}{f_e}$$
donde $f_o$ y $f_e$ son las frecuencias observadas y esperadas respectivamente de cada celda. Para esta prueba de bondad de ajuste la frecuencia esperada viene dada por:

$$f_e=n \times P(\mathcal{X}=i)$$
donde,

$f_e$ = Frecuencia esperada.

$n$ = Total de períodos.

$\mathcal{X}$ = Cantidad de clientes que llegan en un cierto período de tiempo.

$P(\mathcal{X}=i)$ = Probabilidad de la llegada de clientes (con distribuición de Poisson).

Calculando las diferentes probabilidades tenemos:

$$
\begin{array}{rl}
\vspace{3mm} P(\mathcal{X}=0) &= \displaystyle \frac{3^0\times e^{-3}}{0!}\\
\vspace{3mm} &= 0.0497
\end{array}
$$

$$
\begin{array}{rl}
\vspace{3mm} P(\mathcal{X}=1) &= \displaystyle \frac{3^1\times e^{-3}}{1!}\\
\vspace{3mm} &= 0.1493
\end{array}
$$

$$
\begin{array}{rl}
\vspace{3mm} P(\mathcal{X}=2) &= \displaystyle \frac{3^2\times e^{-3}}{2!}\\
\vspace{3mm} &= 0.224
\end{array}
$$

$$
\begin{array}{rl}
\vspace{3mm} P(\mathcal{X}=3) &= \displaystyle \frac{3^3\times e^{-3}}{3!}\\
\vspace{3mm} &= 0.224
\end{array}
$$

$$
\begin{array}{rl}
\vspace{3mm} P(\mathcal{X}=4) &= \displaystyle \frac{3^4\times e^{-3}}{4!}\\
\vspace{3mm} &= 0.168
\end{array}
$$

$$
\begin{array}{rl}
\vspace{3mm} P(\mathcal{X}=5) &= \displaystyle \frac{3^5\times e^{-3}}{5!}\\
\vspace{3mm} &= 0.1008
\end{array}
$$

$$
\begin{array}{rl}
\vspace{3mm} P(\mathcal{X} \geq 6) &= 1-P(\mathcal{X}<6)\\
\vspace{3mm} &= 1-P(\mathcal{X}=0)-P(\mathcal{X}=1)-P(\mathcal{X}=2)-P(\mathcal{X}=3)-P(\mathcal{X}=4)-P(\mathcal{X}=5)\\
\vspace{3mm} &= 1-0.0497-0.1493-0.224-0.224-0.168-0.1008\\
\vspace{3mm} &= 0.0842
\end{array}
$$

Así calculando las frecuencias tenemos:

| $f_o$ |           $f_e$           |
|:-----:|:-------------------------:|
|   22  | 500 $\times$ 0.0497=24.85 |
|       |                           |
|   74  | 500 $\times$ 0.1493=74.65 |
|       |                           |
|  115  |   500 $\times$ 0.224=112  |
|       |                           |
|   95  |   500 $\times$ 0.224=112  |
|       |                           |
|   94  |   500 $\times$ 0.168=84   |
|       |                           |
|   80  |  500 $\times$ 0.1008=50.4 |
|       |                           |
|   20  |  500 $\times$ 0.0842=42.1 |

Así sustituyendo los respectivos valores en el estadístico y sabiendo que $X^2_{\alpha} = X^2_{0.05} = 12.59$ (con 7-1=6 grados de libertad) tenemos:

$$
\begin{array}{rl}
\vspace{3mm} X^2 &= \displaystyle \sum \frac{(f_o - f_e)^2}{f_e}\\
\vspace{3mm} &= \displaystyle \frac{(22-24.85)^2}{24.85} + \frac{(74-74.65)^2}{74.65} + \frac{(115-112)^2}{112} + \frac{(95-112)^2}{112}\\
\vspace{3mm} &+ \displaystyle \frac{(94-84)^2}{84}+ \frac{(80-50.4)^2}{50.4} + \frac{(20-42.1)^2}{42.1}\\
\vspace{3mm} &= 0.3268 + 0.005659+0.0803+2.5803+1.1904+17.3841+11.6011\\
\vspace{3mm} &= 33.1686
\end{array}
$$
Como el valor crítico es de 12.59, tenemos que 12.59<33.168 por lo que existe suficiente evidencia estadística para rechazar la hipótesis nula, por lo que el número de llegadas de clientes no sigue una distribución de Poisson con $\lambda$ =3.

\textbf{\underline{En R:}}

Usamos la función `chiq.test()` para calcular el estadístico $X^2$, por lo que nos queda:
'
```{r,comment='',warning=FALSE}
Periodos<-c(22,74,115,95,94,80,20)
Probabilidades<-c(dpois(0,3),dpois(1,3),dpois(2,3),dpois(3,3),dpois(4,3),dpois(5,3),
                  ppois(5,3,lower.tail = FALSE))
xsq<-chisq.test(x=Periodos,p=Probabilidades)
xsq$statistic
```

Con el comando `qchisq()` calculamos el valor crítico, así tenemos:

```{r,comment='',warning=FALSE}
n<-7
alpha<-0.05
qchisq(p=alpha,df=n-1,lower.tail = FALSE)
```

\newpage

Cómo esta es una prueba $\chi^2$, el gráfico correspondiente es el siguiente:

```{r,echo=FALSE,warning=FALSE}
p<-33.1
x<-seq(0,35,0.01)
y<-dchisq(x,df=n-1)
cuantil1<-qchisq(p=alpha,df=n-1,lower.tail = FALSE)

f<-ggplot(mapping = aes(x,y))+geom_line(colour = "blue")+

      geom_area(mapping = aes(x,y), fill = "blue",alpha = .2)+
      geom_area(mapping = aes(x= ifelse(x>=cuantil1,x,cuantil1),y),
                fill = "blue", alpha=0.4)+
      
      geom_segment(aes(x = cuantil1, y =0 , xend = cuantil1,
                       yend = dchisq(cuantil1,df=n-1)),
                   colour = "black",linetype=2)+
      geom_segment(aes(x = p, y =0 , xend = p, 
                       yend = dchisq(p,df=n-1)), 
                   colour = "red",linetype=1)+
      
        annotate("text", x=p, y =-0.01, label ="X^2", parse = TRUE)+
        annotate("text", x=cuantil1, y =-0.01, label="'X'[alpha] ^2",
                 parse = TRUE)+
        annotate("text", x=5, y = 0.05, label="'Aceptar H'[0]",
                 parse = TRUE)+
        annotate("text", x=cuantil1+2.5, y=0.025, label="'Rechazar H'[0]",
                 parse = TRUE)+
  
      ylim(-0.05,0.2)+
      xlim(-1,35)+
      labs( title = "Prueba Chi-cuadrado",
            x = " ", y = " ",caption = "http://synergy.vision/" )+
      vision 
credits(f)
```


\newpage

# Ejercicio 5

Un estudio compara los efectos sobre las ventas de 4 promociones de un mes en el punto de venta.  Presentamos las ventas unitarias de 5 tiendas que utilizaron las 4 promociones en meses distintos:

| Muestras gratis | Regalo de un paquete | Descuento | Reembolso por correo |
|:---------------:|:--------------------:|:---------:|:--------------------:|
|        78       |          94          |     73    |          79          |
|        87       |          91          |     78    |          83          |
|        81       |          87          |     69    |          78          |
|        89       |          90          |     83    |          69          |
|        85       |          88          |     76    |          81          |

a) Calcule las unitarias medias para cada promoción y luego determine la gran media.

b) Estime la varianza de la población utilizando la varianza entre columnas.

c) Estime la varianza de la población utilizando la varianza dentro de columnas calculada a partir de la varianza dentro de muestras.

d) Calcule el cociente F. Al nivel de significancia de 0.01, ¿las promociones producen diferentes efectos sobre las ventas?


\underline{\textbf{Solución:}}

a) Primeramente calcularemos la medias unitarias de cada promoción,

Para la muestra gratis, tenemos:

$$
\begin{array}{rl}
\vspace{3mm} \overline{x_1} &= \sum_{i=1}^{n_1} \displaystyle \frac{x_{1i}}{n_1}\\
\vspace{3mm} &= \displaystyle \frac{78+87+81+89+85}{5}\\
\vspace{3mm} &= \displaystyle \frac{420}{5}\\
\vspace{3mm} &= 84
\end{array}
$$

Para el regalo de un paquete, tenemos:

$$
\begin{array}{rl}
\vspace{3mm} \overline{x_2} &= \sum_{i=1}^{n_2} \displaystyle \frac{x_{2i}}{n_2}\\
\vspace{3mm} &= \displaystyle \frac{94+91+87+90+88}{5}\\
\vspace{3mm} &= \displaystyle \frac{450}{5}\\
\vspace{3mm} &= 90
\end{array}
$$

Para el descuento, tenemos:

$$
\begin{array}{rl}
\vspace{3mm} \overline{x_3} &= \sum_{i=1}^{n_3} \displaystyle \frac{x_{3i}}{n_3}\\
\vspace{3mm} &= \displaystyle \frac{73+78+69+83+76}{5}\\
\vspace{3mm} &= \displaystyle \frac{379}{5}\\
\vspace{3mm} &= 75.8
\end{array}
$$

Para el reembolso por correo, tenemos:

$$
\begin{array}{rl}
\vspace{3mm} \overline{x_4} &= \sum_{i=1}^{n_4} \displaystyle \frac{x_{4i}}{n_4}\\
\vspace{3mm} &= \displaystyle \frac{79+83+78+69+81}{5}\\
\vspace{3mm} &= \displaystyle \frac{390}{5}\\
\vspace{3mm} &= 78
\end{array}
$$

Calculemos ahora la gran media,

$$
\begin{array}{rl}
\vspace{3mm} \overline{\overline{x}} &= \displaystyle \sum_{i=1}^4 \displaystyle \frac{\overline{x_i}n_i}{n}\\
\vspace{3mm} &= \displaystyle \frac{420+450+379+390}{20}\\
\vspace{3mm} &= \displaystyle \frac{1639}{20}\\
\vspace{3mm} &= 81.95
\end{array}
$$

En R,

```{r,comment=""}
gratis<-c(78,87,81,89,85)
regalo<-c(94,91,87,90,88)
descuento<-c(73,78,69,83,76)
reembolso<-c(79,83,78,69,81)

promociones<-data.frame(gratis,regalo,descuento,reembolso)

medias<-c()
for(i in c(1:4)){medias[i]<-mean(promociones[,i])
}

medias

gran_media<- sum(medias*5)/20
gran_media


```


b) La estimación de la varianza de la población utilizando la varianza entre columnas es la siguiente,

$$\hat{\sigma_b^2}= \displaystyle \frac{\sum_{i=1}^kn_i(\overline{x_i}-\overline{\overline{x}})^2}{k-1},$$

donde,

$n_i=$ tamaño de la i-ésima muestras.

$\overline{x_i}=$ media muestral de la i-ésima muestra.

$\overline{\overline{x}}=$ gran media.

$k=$ número de muestras.

Calculemos, 

$$
\begin{array}{rl}
\vspace{3mm}\hat{\sigma_b^2} &= \displaystyle \frac{\sum_{i=1}^kn_i(\overline{x_i}-\overline{\overline{x}})^2}{k-1}\\
\vspace{3mm} &= \displaystyle \frac{5(84-81.95)^2+5(90-81.95)^2+5(75.8-81.95)^2+5(78-81.95)^2}{4-1}\\
\vspace{3mm} &= \displaystyle \frac{612.15}{3}\\
\vspace{3mm} &= 204.05
\end{array}
$$

c) La estimación de la varianza de la población utilizando la varianza dentro de  columnas es la siguiente,

$$\hat{\sigma_w^2}= \displaystyle \sum_{i=1}^k \left(\frac{n_i-1}{n-k}\right)s_i^2,$$

donde,

$n_i=$ tamaño de la i-ésima muestra.

$n=$ tamaño de la muestra total.

$s_i^2=$ varianza muestral de la i-ésima muestra..

$k=$ número de muestras.


Calculemos en R las varianzas muestrales,

```{r,comment=""}
varianzas<-c()
for(i in c(1:4)){varianzas[i]<-var(promociones[,i])
}

varianzas
```


Luego,

$$
\begin{array}{rl}
\vspace{3mm}\hat{\sigma_w^2}&= \displaystyle \sum_{i=1}^k \left(\frac{n_i-1}{n-k}\right)s_i^2\\
\vspace{3mm} &= \displaystyle \frac{1}{4}(20+7.5+27.7+29)\\
\vspace{3mm} &= \displaystyle \frac{84.2}{4}\\
\vspace{3mm} &= 21.05
\end{array}
$$

d) El cociente de F, está determinado por:

$$F= \displaystyle  \frac{\hat{\sigma_b^2}}{\hat{\sigma_w^2}}$$

Luego,

$$
\begin{array}{rl}
\vspace{3mm} F &= \displaystyle  \frac{\hat{\sigma_b^2}}{\hat{\sigma_w^2}}\\
\vspace{3mm} &= \displaystyle  \frac{204.05}{21.05}\\
\vspace{3mm} &= 9.69
\end{array}
$$

Calculemos ahora los grados de libertad del numerador y del denominador de la distribución F.

$$\text{Grados de libertad del numerador}= k-1= 4-1=3.$$
$$\text{Grados de libertad del denominador}= n-k=20-4=16.$$

Con 3 grados de libertad del numerador, 16 grados de libertad del denominador y $\alpha=0.01$, el valor crítico de F es 5.29, de manera que se rechaza la $H_0$ porque 9.69 > 5.29. Las promociones tienen efectos significativamente diferentes sobre las ventas.

Calculemos el valor crítico de F con el comando `qf()`,


```{r,comment=""}

f<-qf(0.95,3,16) #cola superior
f

f0<-qf(0.05,3,16) #cola inferior
f0
```

Veamos la región de aceptación y el estadístico de prueba,

```{r,echo=FALSE}
alpha <- 0.05

f1 <- 9.69

x<-seq(-10,10,0.01)
y<-df(x,3,16)
cuantil1<- qf(1-(alpha),3,16)
cuantil2<- qf(alpha,3,16)

f<-ggplot(mapping = aes(x,y))+geom_line(colour = "blue")+

      geom_area(mapping = aes(x,y), fill = "blue",alpha = .2)+
      geom_area(mapping = aes(x= ifelse(x>=cuantil1,x,cuantil1),y),
                fill = "blue", alpha=0.4)+
      geom_area(mapping = aes(x= ifelse(x<=cuantil2,x,cuantil2),y), 
                fill = "blue", alpha=0.4)+
      
      geom_segment(aes(x = cuantil1, y =0 , xend = cuantil1,
                       yend = df(cuantil1,3,16)),
                   colour = "black",linetype=2)+
      geom_segment(aes(x = cuantil2, y =0 , xend = cuantil2,
                       yend = df(cuantil2,3,16)),
                   colour = "black",linetype=2)+
      geom_segment(aes(x = f1, y =0 , xend = f1, 
                       yend = df(f1,3,16)), 
                   colour = "red",linetype=1)+
      
        annotate("text", x=f1, y =-0.02, label ="F", parse = TRUE)+
        annotate("text", x=cuantil1, y =-0.02, label="'F'[alpha]",
                 parse = TRUE)+
        annotate("text", x=cuantil2, y =-0.02, label="-'F'[alpha]",
                 parse = TRUE)+
        annotate("text", x=2, y = 0.1, label="'Aceptar H'[0]",
                 parse = TRUE)+
        annotate("text", x=cuantil1+0.5, y=0.05, label="'Rechazar H'[0]",
                 parse = TRUE)+
        annotate("text", x=cuantil2-0.5, y=0.05, label="'Rechazar H'[0]",
                 parse = TRUE)+
  
      ylim(-0.05,0.8)+
      xlim(-10,10)+
      labs( title = "Prueba de dos colas Distribución F",
            x = " ", y = " ",caption = "http://synergy.vision/" )+
      vision 
credits(f)

```



\newpage



# Ejercicio 6

Los datos siguientes indican el número de solicitudes de pago de seguro procesadas diariamente por un grupo de cuatro empleados de aseguradoras observados durante cierto número de días.  Pruebe la hipótesis de que las solicitudes medias de los empleados por día son las mismas.  Utilice un nivel de significancia de 0.05.

| Empleado 1 | Empleado 2 | Empleado 3 | Empleado 4 |
|:----------:|:----------:|:----------:|:----------:|
|     15     |     12     |     11     |     13     |
|     17     |     10     |     14     |     12     |
|     14     |     13     |     13     |     12     |
|     12     |     17     |     15     |     14     |
|            |            |     12     |     10     |
|            |            |            |      9     |


\underline{\textbf{Solución:}}

Para éste caso la prueba de hipótesis es la siguiente:

$$H_0: \mu_1 = \mu_2 = \mu_3= \mu_4$$
$$H_a: \mu_1,\mu_2,\mu_3,\mu_4 \quad \text{no todas son iguales.}$$

El estadístico de prueba es el cociente F,

$$F= \displaystyle  \frac{\hat{\sigma_b^2}}{\hat{\sigma_w^2}}$$
donde, $\hat{\sigma_b^2}$ y $\hat{\sigma_w^2}$ son la estimación de la varianza poblacional utilizando varianzas entre columnas y dentro de columnas. Para calcularlas, tenemos lo siguiente:

Primeramente calcularemos la medias unitarias de cada columna,

Para el empleado 1, tenemos:

$$
\begin{array}{rl}
\vspace{3mm} \overline{x_1} &= \sum_{i=1}^{n_1} \displaystyle \frac{x_{1i}}{n_1}\\
\vspace{3mm} &= \displaystyle \frac{15+17+14+12}{4}\\
\vspace{3mm} &= \displaystyle \frac{58}{4}\\
\vspace{3mm} &= 14.5
\end{array}
$$

Para el empleado 2, tenemos:

$$
\begin{array}{rl}
\vspace{3mm} \overline{x_2} &= \sum_{i=1}^{n_2} \displaystyle \frac{x_{2i}}{n_2}\\
\vspace{3mm} &= \displaystyle \frac{12+10+13+17}{4}\\
\vspace{3mm} &= \displaystyle \frac{52}{4}\\
\vspace{3mm} &= 13
\end{array}
$$

Para el empleado 3, tenemos:

$$
\begin{array}{rl}
\vspace{3mm} \overline{x_3} &= \sum_{i=1}^{n_3} \displaystyle \frac{x_{3i}}{n_3}\\
\vspace{3mm} &= \displaystyle \frac{11+14+13+15+12}{5}\\
\vspace{3mm} &= \displaystyle \frac{65}{5}\\
\vspace{3mm} &= 13
\end{array}
$$

Para el empleado 4, tenemos:

$$
\begin{array}{rl}
\vspace{3mm} \overline{x_4} &= \sum_{i=1}^{n_4} \displaystyle \frac{x_{4i}}{n_4}\\
\vspace{3mm} &= \displaystyle \frac{13+12+12+14+10+9}{6}\\
\vspace{3mm} &= \displaystyle \frac{70}{6}\\
\vspace{3mm} &= 11.6
\end{array}
$$

Calculemos ahora la gran media,

$$
\begin{array}{rl}
\vspace{3mm} \overline{\overline{x}} &= \displaystyle \sum_{i=1}^4 \displaystyle \frac{\overline{x_i}n_i}{n}\\
\vspace{3mm} &= \displaystyle \frac{58+52+65+70}{19}\\
\vspace{3mm} &= \displaystyle \frac{245}{19}\\
\vspace{3mm} &= 12.89
\end{array}
$$

En R,

```{r,comment=""}
em1<-c(15,17,14,12,NA,NA)
em2<-c(12,10,13,17,NA,NA)
em3<-c(11,14,13,15,12,NA)
em4<-c(13,12,12,14,10,9)

empleados<-data.frame(em1,em2,em3,em4)

medias<-c()
for(i in c(1:4)){medias[i]<-mean(empleados[,i],na.rm=TRUE)
}

medias

gran_media<- sum(medias*c(4,4,5,6))/19
gran_media


```


La estimación de la varianza de la población utilizando la varianza entre columnas es la siguiente,

$$\hat{\sigma_b^2}= \displaystyle \frac{\sum_{i=1}^kn_i(\overline{x_i}-\overline{\overline{x}})^2}{k-1},$$

donde,

$n_i=$ tamaño de la i-ésima muestras.

$\overline{x_i}=$ media muestral de la i-ésima muestra.

$\overline{\overline{x}}=$ gran media.

$k=$ número de muestras.

Calculemos, 

$$
\begin{array}{rl}
\vspace{3mm}\hat{\sigma_b^2} &= \displaystyle \frac{\sum_{i=1}^kn_i(\overline{x_i}-\overline{\overline{x}})^2}{k-1}\\
\vspace{3mm} &= \displaystyle \frac{4(14.5-12.89)^2+4(13-12.89)^2+5(13-12.89)^2+6(11.6-12.89)^2}{4-1}\\
\vspace{3mm} &= \displaystyle \frac{20.46}{3}\\
\vspace{3mm} &= 6.82
\end{array}
$$

La estimación de la varianza de la población utilizando la varianza dentro de  columnas es la siguiente,

$$\hat{\sigma_w^2}= \displaystyle \sum_{i=1}^k \left(\frac{n_i-1}{n-k}\right)s_i^2,$$

donde,

$n_i=$ tamaño de la i-ésima muestra.

$n=$ tamaño de la muestra total.

$s_i^2=$ varianza muestral de la i-ésima muestra..

$k=$ número de muestras.


Calculemos en R las varianzas muestrales,

```{r,comment=""}
varianzas<-c()
for(i in c(1:4)){varianzas[i]<-var(empleados[,i],na.rm=TRUE)}

varianzas
```


Luego,

$$
\begin{array}{rl}
\vspace{3mm}\hat{\sigma_w^2}&= \displaystyle \sum_{i=1}^k \left(\frac{n_i-1}{n-k}\right)s_i^2\\
\vspace{3mm} &= \displaystyle \frac{1}{5}(4.3+8.6)+\frac{4}{15}(2.5)+\frac{1}{3}(3.46)\\
\vspace{3mm} &= \displaystyle \frac{22}{5}\\
\vspace{3mm} &= 4.4
\end{array}
$$

El cociente de F, está determinado por:

$$F= \displaystyle  \frac{\hat{\sigma_b^2}}{\hat{\sigma_w^2}}$$

Luego,

$$
\begin{array}{rl}
\vspace{3mm} F &= \displaystyle  \frac{\hat{\sigma_b^2}}{\hat{\sigma_w^2}}\\
\vspace{3mm} &= \displaystyle  \frac{6.82}{4.4}\\
\vspace{3mm} &= 1.55
\end{array}
$$

Calculemos ahora los grados de libertad del numerador y del denominador de la distribución F.

$$\text{Grados de libertad del numerador}= k-1= 4-1=3.$$
$$\text{Grados de libertad del denominador}= n-k=19-4=15.$$

Con 3 grados de libertad del numerador, 15 grados de libertad del denominador y $\alpha=0.05$, el valor crítico de F es 3.29, de manera que no se rechaza la $H_0$ porque 1.55 < 3.29. La productividad de los empleados no tiene efecto significativamente diferente.

Calculemos el valor crítico de F con el comando `qf()`,


```{r,comment=""}

f<-qf(0.95,3,15) #cola superior
f

f0<-qf(0.05,3,15) #cola inferior
f0
```

Veamos la región de aceptación y el estadístico de prueba,

```{r,echo=FALSE}
alpha <- 0.05

f1 <- 1.55

x<-seq(-4,4,0.01)
y<-df(x,3,15)
cuantil1<- qf(1-(alpha),3,15)
cuantil2<- qf(alpha,3,15)

f<-ggplot(mapping = aes(x,y))+geom_line(colour = "blue")+

      geom_area(mapping = aes(x,y), fill = "blue",alpha = .2)+
      geom_area(mapping = aes(x= ifelse(x>=cuantil1,x,cuantil1),y),
                fill = "blue", alpha=0.4)+
      geom_area(mapping = aes(x= ifelse(x<=cuantil2,x,cuantil2),y), 
                fill = "blue", alpha=0.4)+
      
      geom_segment(aes(x = cuantil1, y =0 , xend = cuantil1,
                       yend = df(cuantil1,3,15)),
                   colour = "black",linetype=2)+
      geom_segment(aes(x = cuantil2, y =0 , xend = cuantil2,
                       yend = df(cuantil2,3,15)),
                   colour = "black",linetype=2)+
      geom_segment(aes(x = f1, y =0 , xend = f1, 
                       yend = df(f1,3,15)), 
                   colour = "red",linetype=1)+
      
        annotate("text", x=f1, y =-0.02, label ="F", parse = TRUE)+
        annotate("text", x=cuantil1, y =-0.02, label="'F'[alpha]",
                 parse = TRUE)+
        annotate("text", x=cuantil2, y =-0.02, label="-'F'[alpha]",
                 parse = TRUE)+
        annotate("text", x=2, y = 0.1, label="'Aceptar H'[0]",
                 parse = TRUE)+
        annotate("text", x=cuantil1+0.5, y=0.05, label="'Rechazar H'[0]",
                 parse = TRUE)+
        annotate("text", x=cuantil2-0.5, y=0.05, label="'Rechazar H'[0]",
                 parse = TRUE)+
  
      ylim(-0.05,0.8)+
      xlim(-4,4)+
      labs( title = "Prueba de dos colas Distribución F",
            x = " ", y = " ",caption = "http://synergy.vision/" )+
      vision 
credits(f)

```



\newpage


# Ejercicio 7

Una compañía maderera está preocupada por saber cómo las tasas de interés crecientes afectan a la construcción de casas nuevas en el área.  Para explorar esta cuestión, la compañía ha reunido datos con respecto a nuevas construcciones durante los tres primeros trimestres pasados en tres los municipios circundantes.  Esta información se presenta en la siguiente tabla.  Al nivel de significancia de 0.05, ¿existen diferencias en el número de nuevas construcciones de casas durante los tres trimestres?


| Trimestre 1 | Trimestre 2 | Trimestre 3 |
|:-----------:|:-----------:|:-----------:|
|      41     |      45     |      34     |
|      53     |      51     |      44     |
|      54     |      48     |      46     |
|      55     |      43     |      45     |
|      43     |      39     |      51     |


\underline{\textbf{Solución:}}

Para éste caso la prueba de hipótesis es la siguiente:

$$H_0: \mu_1 = \mu_2 = \mu_3$$
$$H_a: \mu_1,\mu_2,\mu_3 \quad \text{no todas son iguales.}$$
El estadístico de prueba es el cociente F,

$$F= \displaystyle  \frac{\hat{\sigma_b^2}}{\hat{\sigma_w^2}}$$

donde, $\hat{\sigma_b^2}$ y $\hat{\sigma_w^2}$ son la estimación de la varianza poblacional utilizando varianzas entre columnas y dentro de columnas. Para calcularlas, tenemos lo siguiente:

Primeramente calcularemos la medias unitarias de cada columna,

Para el trimestre 1, tenemos:

$$
\begin{array}{rl}
\vspace{3mm} \overline{x_1} &= \sum_{i=1}^{n_1} \displaystyle \frac{x_{1i}}{n_1}\\
\vspace{3mm} &= \displaystyle \frac{41+53+54+55+43}{5}\\
\vspace{3mm} &= \displaystyle \frac{246}{5}\\
\vspace{3mm} &= 49.2
\end{array}
$$

Para eltrimestre 2, tenemos:

$$
\begin{array}{rl}
\vspace{3mm} \overline{x_2} &= \sum_{i=1}^{n_2} \displaystyle \frac{x_{2i}}{n_2}\\
\vspace{3mm} &= \displaystyle \frac{45+51+48+43+39}{5}\\
\vspace{3mm} &= \displaystyle \frac{226}{5}\\
\vspace{3mm} &= 45.2
\end{array}
$$

Para el trimestre 3, tenemos:

$$
\begin{array}{rl}
\vspace{3mm} \overline{x_3} &= \sum_{i=1}^{n_3} \displaystyle \frac{x_{3i}}{n_3}\\
\vspace{3mm} &= \displaystyle \frac{34+44+46+45+51}{5}\\
\vspace{3mm} &= \displaystyle \frac{220}{5}\\
\vspace{3mm} &= 44
\end{array}
$$


Calculemos ahora la gran media,

$$
\begin{array}{rl}
\vspace{3mm} \overline{\overline{x}} &= \displaystyle \sum_{i=1}^3 \displaystyle \frac{\overline{x_i}n_i}{n}\\
\vspace{3mm} &= \displaystyle \frac{246+226+220}{15}\\
\vspace{3mm} &= \displaystyle \frac{692}{15}\\
\vspace{3mm} &= 46.13
\end{array}
$$

En R,

```{r,comment=""}
tr1<-c(41,53,54,55,43)
tr2<-c(45,51,48,43,39)
tr3<-c(34,44,46,45,51)


trimestres<-data.frame(tr1,tr2,tr3)

medias<-c()
for(i in c(1:3)){medias[i]<-mean(trimestres[,i])
}

medias

gran_media<- sum(medias*5)/15
gran_media


```


La estimación de la varianza de la población utilizando la varianza entre columnas es la siguiente,

$$\hat{\sigma_b^2}= \displaystyle \frac{\sum_{i=1}^kn_i(\overline{x_i}-\overline{\overline{x}})^2}{k-1},$$

donde,

$n_i=$ tamaño de la i-ésima muestras.

$\overline{x_i}=$ media muestral de la i-ésima muestra.

$\overline{\overline{x}}=$ gran media.

$k=$ número de muestras.

Calculemos, 

$$
\begin{array}{rl}
\vspace{3mm}\hat{\sigma_b^2} &= \displaystyle \frac{\sum_{i=1}^kn_i(\overline{x_i}-\overline{\overline{x}})^2}{k-1}\\
\vspace{3mm} &= \displaystyle \frac{5(49.2-46.13)^2+5(45.2-46.13)^2+5(44-46.13)^2}{3-1}\\
\vspace{3mm} &= \displaystyle \frac{74.13}{2}\\
\vspace{3mm} &= 37.07
\end{array}
$$

La estimación de la varianza de la población utilizando la varianza dentro de  columnas es la siguiente,

$$\hat{\sigma_w^2}= \displaystyle \sum_{i=1}^k \left(\frac{n_i-1}{n-k}\right)s_i^2,$$

donde,

$n_i=$ tamaño de la i-ésima muestra.

$n=$ tamaño de la muestra total.

$s_i^2=$ varianza muestral de la i-ésima muestra..

$k=$ número de muestras.


Calculemos en R las varianzas muestrales,

```{r,comment=""}
varianzas<-c()
for(i in c(1:3)){varianzas[i]<-var(trimestres[,i])}

varianzas
```


Luego,

$$
\begin{array}{rl}
\vspace{3mm}\hat{\sigma_w^2}&= \displaystyle \sum_{i=1}^k \left(\frac{n_i-1}{n-k}\right)s_i^2\\
\vspace{3mm} &= \displaystyle \frac{1}{3}(44.2+21.2+38.5)\\
\vspace{3mm} &= \displaystyle \frac{103.9}{3}\\
\vspace{3mm} &= 34.63
\end{array}
$$

El cociente de F, está determinado por:

$$F= \displaystyle  \frac{\hat{\sigma_b^2}}{\hat{\sigma_w^2}}$$

Luego,

$$
\begin{array}{rl}
\vspace{3mm} F &= \displaystyle  \frac{\hat{\sigma_b^2}}{\hat{\sigma_w^2}}\\
\vspace{3mm} &= \displaystyle  \frac{37.07}{34.63}\\
\vspace{3mm} &= 1.07
\end{array}
$$

Calculemos ahora los grados de libertad del numerador y del denominador de la distribución F.

$$\text{Grados de libertad del numerador}= k-1= 3-1=2.$$
$$\text{Grados de libertad del denominador}= n-k=15-3=12.$$

Con 2 grados de libertad del numerador, 12 grados de libertad del denominador y $\alpha=0.05$, el valor crítico de F es 3.89, de manera que no se rechaza la $H_0$ porque 1.05 < 3.89. El número de nuevas casas durante tres meses no es significativamente diferente.

Calculemos el valor crítico de F con el comando `qf()`,


```{r,comment=""}

f<-qf(0.95,2,12) #cola superior
f

f0<-qf(0.05,2,12) #cola inferior
f0
```

Veamos la región de aceptación y el estadístico de prueba,

```{r,echo=FALSE}
alpha <- 0.05

f1 <- 1.05

x<-seq(-5,5,0.01)
y<-df(x,2,12)
cuantil1<- qf(1-(alpha),2,12)
cuantil2<- qf(alpha,2,12)

f<-ggplot(mapping = aes(x,y))+geom_line(colour = "blue")+

      geom_area(mapping = aes(x,y), fill = "blue",alpha = .2)+
      geom_area(mapping = aes(x= ifelse(x>=cuantil1,x,cuantil1),y),
                fill = "blue", alpha=0.4)+
      geom_area(mapping = aes(x= ifelse(x<=cuantil2,x,cuantil2),y), 
                fill = "blue", alpha=0.4)+
      
      geom_segment(aes(x = cuantil1, y =0 , xend = cuantil1,
                       yend = df(cuantil1,2,12)),
                   colour = "black",linetype=2)+
      geom_segment(aes(x = cuantil2, y =0 , xend = cuantil2,
                       yend = df(cuantil2,2,12)),
                   colour = "black",linetype=2)+
      geom_segment(aes(x = f1, y =0 , xend = f1, 
                       yend = df(f1,2,12)), 
                   colour = "red",linetype=1)+
      
        annotate("text", x=f1, y =-0.02, label ="F", parse = TRUE)+
        annotate("text", x=cuantil1, y =-0.02, label="'F'[alpha]",
                 parse = TRUE)+
        annotate("text", x=cuantil2, y =-0.02, label="-'F'[alpha]",
                 parse = TRUE)+
        annotate("text", x=2, y = 0.1, label="'Aceptar H'[0]",
                 parse = TRUE)+
        annotate("text", x=cuantil1+0.5, y=0.05, label="'Rechazar H'[0]",
                 parse = TRUE)+
        annotate("text", x=cuantil2-0.5, y=0.05, label="'Rechazar H'[0]",
                 parse = TRUE)+
  
      ylim(-0.05,2)+
      xlim(-5,5)+
      labs( title = "Prueba de dos colas Distribución F",
            x = " ", y = " ",caption = "http://synergy.vision/" )+
      vision 
credits(f)

```






\newpage

# Ejercicio 8

La Oficina de Contabilidad del Gobierno (OCG) de Estados Unidos está interesada en ver si las oficinas de tamaño parecido gastan cantidades similares en personal y equipo.  (Las oficinas que gastan más tendrán una auditoria especial.)  Se examinaron los gastos mensuales de tre oficinas: una de ellas en el Departamento de Agricultura, otra en el Departamento de Estado y a última en el Departamento del Interior.  Los datos se presentan en la tabla.  Al nivel de significancia de 0.01, ¿existen diferencias en los gastos de las distintas oficinas?

\begin{center}Gastos mensuales (en miles de dólares) durante algunos meses\end{center}

| Agricultura | Estado | Interior |
|:-----------:|:------:|:--------:|
|      10     |   15   |     8    |
|      8      |    9   |    16    |
|      11     |    8   |    12    |
|      9      |   10   |          |
|      12     |   13   |          |
|             |   13   |          |

\underline{\textbf{Solución:}}

Para éste caso la prueba de hipótesis es la siguiente:

$$H_0: \mu_1 = \mu_2 = \mu_3$$
$$H_a: \mu_1,\mu_2,\mu_3 \quad \text{no todas son iguales.}$$
El estadístico de prueba es el cociente F,

$$F= \displaystyle  \frac{\hat{\sigma_b^2}}{\hat{\sigma_w^2}}$$

donde, $\hat{\sigma_b^2}$ y $\hat{\sigma_w^2}$ son la estimación de la varianza poblacional utilizando varianzas entre columnas y dentro de columnas. Para calcularlas, tenemos lo siguiente:

Primeramente calcularemos la medias unitarias de cada columna,

Para agricultura, tenemos:

$$
\begin{array}{rl}
\vspace{3mm} \overline{x_1} &= \sum_{i=1}^{n_1} \displaystyle \frac{x_{1i}}{n_1}\\
\vspace{3mm} &= \displaystyle \frac{10+8+11+9+12}{5}\\
\vspace{3mm} &= \displaystyle \frac{50}{5}\\
\vspace{3mm} &= 10
\end{array}
$$

Para el estado, tenemos:

$$
\begin{array}{rl}
\vspace{3mm} \overline{x_2} &= \sum_{i=1}^{n_2} \displaystyle \frac{x_{2i}}{n_2}\\
\vspace{3mm} &= \displaystyle \frac{15+9+8+10+13+13}{6}\\
\vspace{3mm} &= \displaystyle \frac{68}{6}\\
\vspace{3mm} &= 11.3
\end{array}
$$

Para el interior, tenemos:

$$
\begin{array}{rl}
\vspace{3mm} \overline{x_3} &= \sum_{i=1}^{n_3} \displaystyle \frac{x_{3i}}{n_3}\\
\vspace{3mm} &= \displaystyle \frac{8+16+12}{3}\\
\vspace{3mm} &= \displaystyle \frac{36}{3}\\
\vspace{3mm} &= 12
\end{array}
$$


Calculemos ahora la gran media,

$$
\begin{array}{rl}
\vspace{3mm} \overline{\overline{x}} &= \displaystyle \sum_{i=1}^3 \displaystyle \frac{\overline{x_i}n_i}{n}\\
\vspace{3mm} &= \displaystyle \frac{50+68+36}{14}\\
\vspace{3mm} &= \displaystyle \frac{154}{14}\\
\vspace{3mm} &= 11
\end{array}
$$

En R,

```{r,comment=""}
agr<-c(10,8,11,9,12,NA)
est<-c(15,9,8,10,13,13)
int<-c(8,16,12,NA,NA,NA)


oficinas<-data.frame(agr,est,int)

medias<-c()
for(i in c(1:3)){medias[i]<-mean(oficinas[,i],na.rm=TRUE)
}

medias

gran_media<- sum(medias*c(5,6,3))/14
gran_media


```


La estimación de la varianza de la población utilizando la varianza entre columnas es la siguiente,

$$\hat{\sigma_b^2}= \displaystyle \frac{\sum_{i=1}^kn_i(\overline{x_i}-\overline{\overline{x}})^2}{k-1},$$

donde,

$n_i=$ tamaño de la i-ésima muestras.

$\overline{x_i}=$ media muestral de la i-ésima muestra.

$\overline{\overline{x}}=$ gran media.

$k=$ número de muestras.

Calculemos, 

$$
\begin{array}{rl}
\vspace{3mm}\hat{\sigma_b^2} &= \displaystyle \frac{\sum_{i=1}^kn_i(\overline{x_i}-\overline{\overline{x}})^2}{k-1}\\
\vspace{3mm} &= \displaystyle \frac{5(10-11)^2+6(11.3-11)^2+3(12-11)^2}{3-1}\\
\vspace{3mm} &= \displaystyle \frac{8.54}{2}\\
\vspace{3mm} &= 4.27
\end{array}
$$

La estimación de la varianza de la población utilizando la varianza dentro de  columnas es la siguiente,

$$\hat{\sigma_w^2}= \displaystyle \sum_{i=1}^k \left(\frac{n_i-1}{n-k}\right)s_i^2,$$

donde,

$n_i=$ tamaño de la i-ésima muestra.

$n=$ tamaño de la muestra total.

$s_i^2=$ varianza muestral de la i-ésima muestra..

$k=$ número de muestras.


Calculemos en R las varianzas muestrales,

```{r,comment=""}
varianzas<-c()
for(i in c(1:3)){varianzas[i]<-var(oficinas[,i],na.rm=TRUE)}

varianzas
```


Luego,

$$
\begin{array}{rl}
\vspace{3mm}\hat{\sigma_w^2}&= \displaystyle \sum_{i=1}^k \left(\frac{n_i-1}{n-k}\right)s_i^2\\
\vspace{3mm} &= \displaystyle \frac{4}{11}(2.5)+\frac{5}{11}(7.46)+\frac{2}{11}(16)\\
\vspace{3mm} &= \displaystyle \frac{793}{110}\\
\vspace{3mm} &= 7.21
\end{array}
$$

El cociente de F, está determinado por:

$$F= \displaystyle  \frac{\hat{\sigma_b^2}}{\hat{\sigma_w^2}}$$

Luego,

$$
\begin{array}{rl}
\vspace{3mm} F &= \displaystyle  \frac{\hat{\sigma_b^2}}{\hat{\sigma_w^2}}\\
\vspace{3mm} &= \displaystyle  \frac{4.27}{7.21}\\
\vspace{3mm} &= 0.59
\end{array}
$$

Calculemos ahora los grados de libertad del numerador y del denominador de la distribución F.

$$\text{Grados de libertad del numerador}= k-1= 3-1=2.$$
$$\text{Grados de libertad del denominador}= n-k=14-3=11.$$

Con 2 grados de libertad del numerador, 11 grados de libertad del denominador y $\alpha=0.01$, el valor crítico de F es 7.21, de manera que no se rechaza la $H_0$ porque 0.59 < 7.21. Los gastos de las distintas oficinas no son significativamente diferente.

Calculemos el valor crítico de F con el comando `qf()`,


```{r,comment=""}

f<-qf(0.99,2,11) #cola superior
f

f0<-qf(0.01,2,11) #cola inferior
f0
```

Veamos la región de aceptación y el estadístico de prueba,

```{r,echo=FALSE}
alpha <- 0.01

f1 <- 0.59

x<-seq(-7,7,0.01)
y<-df(x,2,11)
cuantil1<- qf(1-(alpha),2,11)
cuantil2<- qf(alpha,2,11)

f<-ggplot(mapping = aes(x,y))+geom_line(colour = "blue")+

      geom_area(mapping = aes(x,y), fill = "blue",alpha = .2)+
      geom_area(mapping = aes(x= ifelse(x>=cuantil1,x,cuantil1),y),
                fill = "blue", alpha=0.4)+
      geom_area(mapping = aes(x= ifelse(x<=cuantil2,x,cuantil2),y), 
                fill = "blue", alpha=0.4)+
      
      geom_segment(aes(x = cuantil1, y =0 , xend = cuantil1,
                       yend = df(cuantil1,2,11)),
                   colour = "black",linetype=2)+
      geom_segment(aes(x = cuantil2, y =0 , xend = cuantil2,
                       yend = df(cuantil2,2,11)),
                   colour = "black",linetype=2)+
      geom_segment(aes(x = f1, y =0 , xend = f1, 
                       yend = df(f1,2,11)), 
                   colour = "red",linetype=1)+
      
        annotate("text", x=f1, y =-0.02, label ="F", parse = TRUE)+
        annotate("text", x=cuantil1, y =-0.02, label="'F'[alpha]",
                 parse = TRUE)+
        annotate("text", x=cuantil2, y =-0.02, label="-'F'[alpha]",
                 parse = TRUE)+
        annotate("text", x=2, y = 0.1, label="'Aceptar H'[0]",
                 parse = TRUE)+
        annotate("text", x=cuantil1+0.5, y=0.05, label="'Rechazar H'[0]",
                 parse = TRUE)+
        annotate("text", x=cuantil2-0.5, y=0.05, label="'Rechazar H'[0]",
                 parse = TRUE)+
  
      ylim(-0.05,2)+
      xlim(-7,7)+
      labs( title = "Prueba de dos colas Distribución F",
            x = " ", y = " ",caption = "http://synergy.vision/" )+
      vision 
credits(f)

```


\newpage 

# Ejercicio 9

Un banco está considerando estrategias de reducción de costos asociados con las cuentas de ahorro.  Ha encontrado que la varianza en el número de días entre transacciones para esas cuentas es 80 días al cuadrado.  El banco desea reducir la varianza desalentando el uso de las cuentas para guardar dinero por poco tiempo.  Por tanto, después de implantar una nueva política que penaliza al cliente con cargos de servicio por más de un retiro al mes, el banco decide probar si hubo un cambio en la varianza de los días entre transacciones.  Para una muestra de 25 cuentas de ahorro, se encuentra que la varianza entre transacciones es 28 días al cuadrado.  ¿Está justificado el banco al asegurar que la nueva política reduce la varianza de días entre trasacciones? Pruebe la hipótesis al nivel de significancia de 0.05.

\underline{\textbf{Solución:}}

Veamos el siguiente planteamiento:

$$H_0: \sigma^2 =80$$
$$H_a: \sigma^2 < 80$$

El estadístico de prueba es el estadístico $\chi^2$, 

$$\chi^2 = \displaystyle \frac{(n-1)s^2}{\sigma^2},$$

donde,

$s^2=$ es la varianza muestral.

$\sigma^2=$ es la varianza hipotética.

$n=$ tamaño de la muestra.

Sustituyendo éstos valores tenemos,

$$
\begin{array}{rl}
\vspace{3mm}\chi^2 &= \displaystyle \frac{(n-1)s^2}{\sigma^2}\\
\vspace{3mm} &= \displaystyle \frac{(25-1)(28)}{80}\\
\vspace{3mm} &= \displaystyle \frac{672}{80}\\
\vspace{3mm} &= 8.4\\
\end{array}
$$

Con un nivel de significancia de $\alpha=0.05$ y con $25-1=24$ grados de libertad se tiene que el valor crítico de $\chi^2$ para una cola inferior es de 13.84. Cómo $8.4 < 13.89$, entonces se rechaza la hipótesis nula, por lo que la varianza se ha reducido significativamente.


En R, calculamos el valor crítico de $\chi^2$ con `qchisq()`.

```{r,comment=""}
alpha<-0.05
v<-qchisq(alpha,24)
v
```

Ahora veamos la región de aceptación para ésta prueba,


```{r,echo=FALSE,warning=FALSE}
alpha <-0.05

f1 <- 8.4

x<-seq(0,30,0.01)
y<-dchisq(x,24)
cuantil2<- qchisq(alpha,24)

f<-ggplot(mapping = aes(x,y))+geom_line(colour = "blue")+

      geom_area(mapping = aes(x,y), fill = "blue",alpha = .2)+
      
      geom_area(mapping = aes(x= ifelse(x<=cuantil2,x,cuantil2),y), 
                fill = "blue", alpha=0.4)+
      
      
      geom_segment(aes(x = cuantil2, y =0 , xend = cuantil2,
                       yend = dchisq(cuantil2,24)),
                   colour = "black",linetype=2)+
      geom_segment(aes(x = f1, y =0 , xend = f1, 
                       yend = dchisq(f1,24)), 
                   colour = "red",linetype=1)+
      
        annotate("text", x=f1, y =-0.02, label ="chi^2", parse = TRUE)+
        
        annotate("text", x=cuantil2, y =-0.02, label="-chi[alpha]^2",
                 parse = TRUE)+
        annotate("text", x=25, y = 0.01, label="'Aceptar H'[0]",
                 parse = TRUE)+
        
        annotate("text", x=cuantil2-0.5, y=0.05, label="'Rechazar H'[0]",
                 parse = TRUE)+
  
      ylim(-0.05,0.15)+
      xlim(0,30)+
      labs( title = "Prueba de una cola Distribución Ji-cuadrada",
            x = " ", y = " ",caption = "http://synergy.vision/" )+
      vision 
credits(f)
```


\newpage

# Ejercicio 10

Sam Bogart, dueño de la compañía de aparatos de audio, Play-It-Again, ofrece un año de garantía en todos los estéreos que vende su compañía.  Para los 30 aparatos a los que se les dio servicio de garantía el año anterior, el costo promedio de compostura fue \$75 y la desviación estándar de la muestra fue \$15.  Calcule un intervalo de confianza del 95% para la desviación estándar real del costo de reparación.  Sam ha decidido que ha menos que la desviación estándar verdadera sea menor que \$20, comprará sus aparatos de audio a otro mayorista.  Ayude a Sam a probar las hipótesis adecuadas, utilizando un nivel de significancia de 0.01. ¿Debe cambiar de proveedor?

\underline{\textbf{Solución:}}

Calculemos primeramente un intervalo de confianza del 95\% para la desviación estándar real del costo de reparación. El intervalo de confianza está dado por,

$$\sigma_L^2= \displaystyle \frac{(n-1)s^2}{\chi_U^2}, \text{Límite inferior del intervalo,}$$
$$\sigma_U^2= \displaystyle \frac{(n-1)s^2}{\chi_L^2}, \text{Límite superior del intervalo,}$$

donde,

$\chi_U^2=$ valor crítico de $\chi^2$ en la cola superior.

$\chi_L^2=$ valor crítico de $\chi^2$ en la cola inferior.

Con $30-1=29$ grados de libertad tenemos que $\chi_U^2=45.7$ y $\chi_L^2=16.05$. Sustituyendo éstos valores en los límites del intervalo, tenemos:

$$\sigma_L^2= \displaystyle \frac{(29)(15)^2}{45.7}=142.78$$
$$\sigma_U^2= \displaystyle \frac{(29)(15)^2}{16.05}=406.54$$

Así que un intervalo del 95\% de confianza para $\sigma$ sería de $\sqrt{142.78}$ a $\sqrt{406.54}$ dólares, es decir, de 11.95 a 20.16 dólares.

Calculemos los valores críticos en R,

```{r,comment=""}
#chi<-qchiq(p,df) Valor crítico.
alpha<-0.05
chi_u<-qchisq(1-alpha/2,29) #valor crítico superior.
chi_u
chi_l<-qchisq(alpha/2,29) #valor crítico inferior.
chi_l

```


Ahora plantearemos las hipótesis adecuadas para saber sí Sam debe cambiar el proveedor. Éstas son,

$$H_0: \sigma=20$$
$$H_a: \sigma < 20$$

El estadístico de prueba es el estadístico $\chi^2$, 

$$\chi^2 = \displaystyle \frac{(n-1)s^2}{\sigma^2},$$

donde,

$s^2=$ es la varianza muestral.

$\sigma^2=$ es la varianza hipotética.

$n=$ tamaño de la muestra.

Sustituyendo éstos valores tenemos,

$$
\begin{array}{rl}
\vspace{3mm}\chi^2 &= \displaystyle \frac{(n-1)s^2}{\sigma^2}\\
\vspace{3mm} &= \displaystyle \frac{(30-1)(15)^2}{(20)^2}\\
\vspace{3mm} &= \displaystyle \frac{6525}{400}\\
\vspace{3mm} &= 16.31\\
\end{array}
$$

Con un nivel de significancia de $\alpha=0.01$ y con $30-1=29$ grados de libertad se tiene que el valor crítico de $\chi^2$ para una cola inferior es de 14.26. Cómo $16.31 > 14.26$, entonces no se rechaza la hipótesis nula, por lo que la varianza no se ha reducido significativamente. Por lo que Sam no deberá cambiar de proveedor.

Calculemos en R el valor crítico con `qchisq()`,

```{r,comment=""}
alpha<-0.01
chi<-qchisq(alpha,29)
chi
```

Ahora veamos la región de aceptación para ésta prueba,


```{r,echo=FALSE,warning=FALSE}
alpha <-0.01

f1 <- 16.31

x<-seq(0,30,0.01)
y<-dchisq(x,29)
cuantil2<- qchisq(alpha,29)

f<-ggplot(mapping = aes(x,y))+geom_line(colour = "blue")+

      geom_area(mapping = aes(x,y), fill = "blue",alpha = .2)+
      
      geom_area(mapping = aes(x= ifelse(x<=cuantil2,x,cuantil2),y), 
                fill = "blue", alpha=0.4)+
      
      
      geom_segment(aes(x = cuantil2, y =0 , xend = cuantil2,
                       yend = dchisq(cuantil2,29)),
                   colour = "black",linetype=2)+
      geom_segment(aes(x = f1, y =0 , xend = f1, 
                       yend = dchisq(f1,29)), 
                   colour = "red",linetype=1)+
      
        annotate("text", x=f1, y =-0.02, label ="chi^2", parse = TRUE)+
        
        annotate("text", x=cuantil2, y =-0.02, label="-chi[alpha]^2",
                 parse = TRUE)+
        annotate("text", x=25, y = 0.01, label="'Aceptar H'[0]",
                 parse = TRUE)+
        
        annotate("text", x=cuantil2-0.5, y=0.05, label="'Rechazar H'[0]",
                 parse = TRUE)+
  
      ylim(-0.05,0.15)+
      xlim(0,30)+
      labs( title = "Prueba de una cola Distribución Ji-cuadrada",
            x = " ", y = " ",caption = "http://synergy.vision/" )+
      vision 
credits(f)
```


\newpage

# Ejercicio 11

El señor Raj, un inversionista, ha reducido su búsqueda de un fondo mutualista a los fondos Oppy y MLPFS.  La tasa de rendimiento de Oppy es más baja, pero parece más estable que la de MLPFS.  Si la variabilidad en la tasa de rendimiento de Opyy es, en efecto, significativamente más baja que la de MLPFS, entonces invertirá su dinero en la primera.  Si no hay diferencia significativa en la variabilidad, hará la inversión en MLPFS.  Para tomar una decisión, Raj ha obtenido una muestra de 21 tasas mensuales de rendimiento de ambas empresas.  Para Oppy la desviación estándar fue 2, y para MLPFS fue 3. ¿En qué empresa invertirá su dinero el señor Raj? Pruebe para $\alpha=0.05.$

\underline{\textbf{Solución:}}

Para saber en qué empresa el señor Raj invertirá su dinero planteamos la siguiente hipótesis,

$$H_0: \sigma_1^2=\sigma_2^2$$

$$H_a: \sigma_1^2 > \sigma_2^2,$$
donde,

$\sigma_1=$ desviación estándar del fondo MLPFS.

$\sigma_2=$ desviación estándar del fondo Oppy.

El estadístico de prueba es el cociente F,

$$F=\displaystyle \frac{s_1^2}{s_2^2},$$

donde, 

$s_1^2, s_2^2=$ son las variaciones muestrales de los fondo Oppy y MLPFS.

Sustituyendo éstos valores en el cociente, tenemos:

$$
\begin{array}{rl}
\vspace{3mm} F &=\displaystyle \frac{s_1^2}{s_2^2}\\
\vspace{3mm} &= \displaystyle \frac{3^2}{2^2}\\
\vspace{3mm} &= \displaystyle \frac{9}{4}\\
\vspace{3mm} &= 2.25\\
\end{array}
$$

Calculemos ahora los grados de libertad del numerador y del denominador de la distribución F.

$$\text{Grados de libertad del numerador}= n_1-1= 21-1=20.$$
$$\text{Grados de libertad del denominador}= n_2-1=21-1=20.$$

Con 20 grados de libertad del numerador, 20 grados de libertad del denominador y $\alpha=0.05$, el valor crítico de F es 2.12, de manera que se rechaza la $H_0$ porque 2.25 > 2.12. La variabilidad en la tasa de rendimineto de Oppy es, en efecto, significativamente más baja que la de MLPFS, entonces el señor Raj debe invertir en el fondo Oppy.

Calculemos el valor crítico de F,

```{r,comment=""}
#f<- qf(p,df1,df2) valor crítico
f<-qf(0.95,20,20)
f

```

Veamos la región de aceptación y el estadístico de prueba,

```{r,echo=FALSE}
s2 <- 2
s1 <- 3
n <- 21
alpha <- 0.05

f1<- s1^2/s2^2

x<-seq(-1,6,0.01)
y<-df(x,20,20)
cuantil2<- qf(1-alpha,20,20)

f<-ggplot(mapping = aes(x,y))+geom_line(colour = "blue")+

      geom_area(mapping = aes(x,y), fill = "blue",alpha = .2)+
      geom_area(mapping = aes(x= ifelse(x>=cuantil2,x,cuantil2),y), 
                fill = "blue", alpha=0.4)+
      geom_segment(aes(x = cuantil2, y =0 , xend = cuantil2,
                       yend = df(cuantil2,20,20)),
                   colour = "black",linetype=2)+
      geom_segment(aes(x = f1, y =0 , xend = f1, 
                       yend = df(f1,20,20)), 
                   colour = "red",linetype=1)+
      
        annotate("text", x=f1, y =-0.02, label ="F", parse = TRUE)+
    
        annotate("text", x=cuantil2+0.1, y =-0.02, label="'F'[alpha]",
                 parse = TRUE)+
        annotate("text", x=1.5, y = 0.1, label="'Aceptar H'[0]",
                 parse = TRUE)+
        
        annotate("text", x=cuantil2+1, y=0.05, label="'Rechazar H'[0]",
                 parse = TRUE)+
  
      ylim(-0.05,1)+
      xlim(-1,6)+
      labs( title = "Prueba de una cola Distribución F",
            x = " ", y = " ",caption = "http://synergy.vision/" )+
      vision 
credits(f)

```






\newpage

# Ejercicio 12

Una compañía de seguros está interesada en la duración de la hospitalización por varias enfermedades.  Seleccionaron una muestra aleatoria de 20 pacientes del hospital A y 25 del hospital B internados por la misma enfermedad.  El tiempo que pasaron en el hospital A tuvo un promedio de 2.4 días con desviación estándar de 0.6 días.  El tiempo de tratamiento en el hospital B promedió 2.3 días con desviación estándar de 0.9 días. ¿Los pacientes del hospital A tiene significativamente menor variabilidad en su tiempo de recuperación? Pruebe para un nivel de significancia de 0.01.


\underline{\textbf{Solución:}}

En éste caso planteamos la siguiente hipótesis,

$$H_0: \sigma_1^2=\sigma_2^2$$

$$H_a: \sigma_1^2 > \sigma_2^2,$$
donde,

$\sigma_1^2=$ varianza de los pacientes del hospital B.

$\sigma_2^2=$ varianza de los pacientes del hospital A.

El estadístico de prueba es el cociente F,

$$F=\displaystyle \frac{s_1^2}{s_2^2},$$

donde, 

$s_1^2, s_2^2=$ son las variaciones muestrales de los pacientes de los hospitales A y B.

Sustituyendo éstos valores en el cociente, tenemos:

$$
\begin{array}{rl}
\vspace{3mm} F &=\displaystyle \frac{s_1^2}{s_2^2}\\
\vspace{3mm} &= \displaystyle \frac{0.9^2}{0.6^2}\\
\vspace{3mm} &= \displaystyle \frac{0.81}{0.36}\\
\vspace{3mm} &= 2.25\\
\end{array}
$$

Calculemos ahora los grados de libertad del numerador y del denominador de la distribución F.

$$\text{Grados de libertad del numerador}= n_1-1= 25-1=24.$$
$$\text{Grados de libertad del denominador}= n_2-1=20-1=19.$$

Con 24 grados de libertad del numerador, 19 grados de libertad del denominador y $\alpha=0.01$, el valor crítico de F es 2.92, de manera que no se rechaza la $H_0$ porque 2.25 < 2.92. Los pacientes del hospital A y B no son significativamente diferente en su tiempo de recuperación.

Calculemos el valor crítico de F,

```{r,comment=""}
#f<- qf(p,df1,df2) valor crítico
f<-qf(0.99,24,19)
f

```

Veamos la región de aceptación y el estadístico de prueba,

```{r,echo=FALSE}
s2 <- 0.6
s1 <- 0.9
alpha <- 0.01

f1<- s1^2/s2^2

x<-seq(0,4,0.01)
y<-df(x,24,19)
cuantil2<- qf(1-alpha,24,19)

f<-ggplot(mapping = aes(x,y))+geom_line(colour = "blue")+

      geom_area(mapping = aes(x,y), fill = "blue",alpha = .2)+
      geom_area(mapping = aes(x= ifelse(x>=cuantil2,x,cuantil2),y), 
                fill = "blue", alpha=0.4)+
      geom_segment(aes(x = cuantil2, y =0 , xend = cuantil2,
                       yend = df(cuantil2,24,19)),
                   colour = "black",linetype=2)+
      geom_segment(aes(x = f1, y =0 , xend = f1, 
                       yend = df(f1,24,19)), 
                   colour = "red",linetype=1)+
      
        annotate("text", x=f1, y =-0.02, label ="F", parse = TRUE)+
    
        annotate("text", x=cuantil2+0.1, y =-0.02, label="'F'[alpha]",
                 parse = TRUE)+
        annotate("text", x=1, y = 0.1, label="'Aceptar H'[0]",
                 parse = TRUE)+
        
        annotate("text", x=cuantil2+1, y=0.1, label="'Rechazar H'[0]",
                 parse = TRUE)+
  
      ylim(-0.05,1)+
      xlim(-1,6)+
      labs( title = "Prueba de una cola Distribución F",
            x = " ", y = " ",caption = "http://synergy.vision/" )+
      vision 
credits(f)

```








\newpage

# Ejercicio 13

Los vendedores saben que los gustos difieren en las diferentes regiones del país.  En el negocio de renta de automóviles, un experto de la industria opina que existen fuertes preferencias regionales en cuanto al tamaño del auto y da los siguientes datos para apoyar ese punto de vista:

| Tipo de auto preferido | Noreste | Sureste | Noroeste | Suroeste |
|------------------------|:-------:|:-------:|:--------:|:--------:|
| Grande                 |   105   |   120   |    105   |    70    |
| Mediano                |   120   |   100   |    130   |    150   |
| Todos los demás        |    25   |    30   |    15    |    30    |

a) Establezca las hipótesis nula y alternativas apropiadas.

b) ¿Apoyan los datos la opinión del experto para un nivel de significancia de 0.05?

c) ¿Y para un nivel de significancia de 0.20?

\underline{\textbf{Solución:}}

a) Para éste caso la prueba de hipótesis es la siguiente:

$$H_0: \mu_1 = \mu_2 = \mu_3= \mu_4$$
$$H_a: \mu_1,\mu_2,\mu_3,\mu_4 \quad \text{no todas son iguales.}$$

b) El estadístico de prueba es el cociente F,

$$F= \displaystyle  \frac{\hat{\sigma_b^2}}{\hat{\sigma_w^2}}$$
donde, $\hat{\sigma_b^2}$ y $\hat{\sigma_w^2}$ son la estimación de la varianza poblacional utilizando varianzas entre columnas y dentro de columnas. Para calcularlas, tenemos lo siguiente:

Primeramente calcularemos la medias unitarias de cada columna,

Para el noreste, tenemos:

$$
\begin{array}{rl}
\vspace{3mm} \overline{x_1} &= \sum_{i=1}^{n_1} \displaystyle \frac{x_{1i}}{n_1}\\
\vspace{3mm} &= \displaystyle \frac{105+120+25}{3}\\
\vspace{3mm} &= \displaystyle \frac{250}{3}\\
\vspace{3mm} &= 83.3
\end{array}
$$

Para el sureste, tenemos:

$$
\begin{array}{rl}
\vspace{3mm} \overline{x_2} &= \sum_{i=1}^{n_2} \displaystyle \frac{x_{2i}}{n_2}\\
\vspace{3mm} &= \displaystyle \frac{120+100+30}{3}\\
\vspace{3mm} &= \displaystyle \frac{250}{3}\\
\vspace{3mm} &= 83.3
\end{array}
$$

Para el noreste, tenemos:

$$
\begin{array}{rl}
\vspace{3mm} \overline{x_3} &= \sum_{i=1}^{n_3} \displaystyle \frac{x_{3i}}{n_3}\\
\vspace{3mm} &= \displaystyle \frac{105+130+15}{3}\\
\vspace{3mm} &= \displaystyle \frac{250}{3}\\
\vspace{3mm} &= 83.3
\end{array}
$$

Para el suroeste, tenemos:

$$
\begin{array}{rl}
\vspace{3mm} \overline{x_4} &= \sum_{i=1}^{n_4} \displaystyle \frac{x_{4i}}{n_4}\\
\vspace{3mm} &= \displaystyle \frac{70+150+30}{3}\\
\vspace{3mm} &= \displaystyle \frac{250}{3}\\
\vspace{3mm} &= 83.3
\end{array}
$$

Calculemos ahora la gran media,

$$
\begin{array}{rl}
\vspace{3mm} \overline{\overline{x}} &= \displaystyle \sum_{i=1}^4 \displaystyle \frac{\overline{x_i}n_i}{n}\\
\vspace{3mm} &= \displaystyle \frac{4(250)}{12}\\
\vspace{3mm} &= \displaystyle \frac{1000}{12}\\
\vspace{3mm} &= 83.3
\end{array}
$$

En R,

```{r,comment=""}
e1<-c(105,120,25)
e2<-c(120,100,30)
e3<-c(105,130,15)
e4<-c(70,150,30)

region<-data.frame(e1,e2,e3,e4)

medias<-c()
for(i in c(1:4)){medias[i]<-mean(region[,i])
}

medias

gran_media<- sum(medias*3)/12
gran_media


```


La estimación de la varianza de la población utilizando la varianza entre columnas es la siguiente,

$$\hat{\sigma_b^2}= \displaystyle \frac{\sum_{i=1}^kn_i(\overline{x_i}-\overline{\overline{x}})^2}{k-1},$$

donde,

$n_i=$ tamaño de la i-ésima muestras.

$\overline{x_i}=$ media muestral de la i-ésima muestra.

$\overline{\overline{x}}=$ gran media.

$k=$ número de muestras.

Calculemos, 

$$
\begin{array}{rl}
\vspace{3mm}\hat{\sigma_b^2} &= \displaystyle \frac{\sum_{i=1}^kn_i(\overline{x_i}-\overline{\overline{x}})^2}{k-1}\\
\vspace{3mm} &= \displaystyle \frac{3(83.3-83.3)^2+3(83.3-83.3)^2+3(83.3-83.3)^2+3(83.3-83.3)^2}{4-1}\\
\vspace{3mm} &= 0
\end{array}
$$

La estimación de la varianza de la población utilizando la varianza dentro de  columnas es la siguiente,

$$\hat{\sigma_w^2}= \displaystyle \sum_{i=1}^k \left(\frac{n_i-1}{n-k}\right)s_i^2,$$

donde,

$n_i=$ tamaño de la i-ésima muestra.

$n=$ tamaño de la muestra total.

$s_i^2=$ varianza muestral de la i-ésima muestra..

$k=$ número de muestras.


Calculemos en R las varianzas muestrales,

```{r,comment=""}
varianzas<-c()
for(i in c(1:4)){varianzas[i]<-var(region[,i])}

varianzas
```


Luego,

$$
\begin{array}{rl}
\vspace{3mm}\hat{\sigma_w^2}&= \displaystyle \sum_{i=1}^k \left(\frac{n_i-1}{n-k}\right)s_i^2\\
\vspace{3mm} &= \displaystyle \frac{1}{4}(2608.3+2233.3+3658.3+3733.3)\\
\vspace{3mm} &= \displaystyle \frac{12233.3}{40}\\
\vspace{3mm} &= 3058.3
\end{array}
$$

El cociente de F, está determinado por:

$$F= \displaystyle  \frac{\hat{\sigma_b^2}}{\hat{\sigma_w^2}}$$

Luego,

$$
\begin{array}{rl}
\vspace{3mm} F &= \displaystyle  \frac{\hat{\sigma_b^2}}{\hat{\sigma_w^2}}\\
\vspace{3mm} &= \displaystyle  \frac{0}{3058.3}\\
\vspace{3mm} &= 0
\end{array}
$$

Calculemos ahora los grados de libertad del numerador y del denominador de la distribución F.

$$\text{Grados de libertad del numerador}= k-1= 4-1=3.$$
$$\text{Grados de libertad del denominador}= n-k=12-4=8.$$

Con 3 grados de libertad del numerador, 8 grados de libertad del denominador y $\alpha=0.05$, el valor crítico de F es 4.07 para la cola superior y 0.11 para la inferior, de manera que se rechaza la $H_0$ porque 0 < 0.11. Por lo que existen fuertes preferencias regionales en cuanto al tamaño del auto.

Calculemos el valor crítico de F,

```{r,comment=""}
#f<- qf(p,df1,df2) valor crítico
f<-qf(0.95,3,8) #cola superior
f

f0<-qf(0.05,3,8) #cola inferior
f0
```

Veamos la región de aceptación y el estadístico de prueba,

```{r,echo=FALSE}
alpha <- 0.05

f1 <- 0

x<-seq(-6,6,0.01)
y<-df(x,3,8)
cuantil1<- qf(1-(alpha),3,8)
cuantil2<- qf(alpha,3,8)

f<-ggplot(mapping = aes(x,y))+geom_line(colour = "blue")+

      geom_area(mapping = aes(x,y), fill = "blue",alpha = .2)+
      geom_area(mapping = aes(x= ifelse(x>=cuantil1,x,cuantil1),y),
                fill = "blue", alpha=0.4)+
      geom_area(mapping = aes(x= ifelse(x<=cuantil2,x,cuantil2),y), 
                fill = "blue", alpha=0.4)+
      
      geom_segment(aes(x = cuantil1, y =0 , xend = cuantil1,
                       yend = df(cuantil1,3,8)),
                   colour = "black",linetype=2)+
      geom_segment(aes(x = cuantil2, y =0 , xend = cuantil2,
                       yend = df(cuantil2,3,8)),
                   colour = "black",linetype=2)+
      geom_segment(aes(x = f1, y =0 , xend = f1, 
                       yend = df(f1,3,8)), 
                   colour = "red",linetype=1)+
      
        annotate("text", x=f1, y =-0.02, label ="F", parse = TRUE)+
        annotate("text", x=cuantil1, y =-0.02, label="'F'[alpha]",
                 parse = TRUE)+
        annotate("text", x=cuantil2, y =-0.02, label="-'F'[alpha]",
                 parse = TRUE)+
        annotate("text", x=2, y = 0.1, label="'Aceptar H'[0]",
                 parse = TRUE)+
        annotate("text", x=cuantil1+0.5, y=0.05, label="'Rechazar H'[0]",
                 parse = TRUE)+
        annotate("text", x=cuantil2-0.5, y=0.05, label="'Rechazar H'[0]",
                 parse = TRUE)+
  
      ylim(-0.05,0.8)+
      xlim(-6,6)+
      labs( title = "Prueba de dos colas Distribución F",
            x = " ", y = " ",caption = "http://synergy.vision/" )+
      vision 
credits(f)

```

c) Veamos para un nivel de significancia de $\alpha=0.20,$

Con 3 grados de libertad del numerador, 8 grados de libertad del denominador y $\alpha=0.20$, el valor crítico de F es 1.95 para la cola superior y 0.34 para la inferior, de manera que se rechaza la $H_0$ porque 0 < 0.34. Por lo que existen fuertes preferencias regionales en cuanto al tamaño del auto.

Calculemos el valor crítico de F,

```{r,comment=""}
#f<- qf(p,df1,df2) valor crítico
f<-qf(0.80,3,8) #cola superior
f

f0<-qf(0.20,3,8) #cola inferior
f0
```

Veamos la región de aceptación y el estadístico de prueba,

```{r,echo=FALSE}
alpha <- 0.20

f1 <- 0

x<-seq(-6,6,0.01)
y<-df(x,3,8)
cuantil1<- qf(1-(alpha),3,8)
cuantil2<- qf(alpha,3,8)

f<-ggplot(mapping = aes(x,y))+geom_line(colour = "blue")+

      geom_area(mapping = aes(x,y), fill = "blue",alpha = .2)+
      geom_area(mapping = aes(x= ifelse(x>=cuantil1,x,cuantil1),y),
                fill = "blue", alpha=0.4)+
      geom_area(mapping = aes(x= ifelse(x<=cuantil2,x,cuantil2),y), 
                fill = "blue", alpha=0.4)+
      
      geom_segment(aes(x = cuantil1, y =0 , xend = cuantil1,
                       yend = df(cuantil1,3,8)),
                   colour = "black",linetype=2)+
      geom_segment(aes(x = cuantil2, y =0 , xend = cuantil2,
                       yend = df(cuantil2,3,8)),
                   colour = "black",linetype=2)+
      geom_segment(aes(x = f1, y =0 , xend = f1, 
                       yend = df(f1,3,8)), 
                   colour = "red",linetype=1)+
      
        annotate("text", x=f1, y =-0.02, label ="F", parse = TRUE)+
        annotate("text", x=cuantil1, y =-0.02, label="'F'[alpha]",
                 parse = TRUE)+
        annotate("text", x=cuantil2, y =-0.02, label="-'F'[alpha]",
                 parse = TRUE)+
        annotate("text", x=1, y = 0.1, label="'Aceptar H'[0]",
                 parse = TRUE)+
        annotate("text", x=cuantil1+0.5, y=0.05, label="'Rechazar H'[0]",
                 parse = TRUE)+
        annotate("text", x=cuantil2-0.5, y=0.05, label="'Rechazar H'[0]",
                 parse = TRUE)+
  
      ylim(-0.05,0.8)+
      xlim(-6,6)+
      labs( title = "Prueba de dos colas Distribución F",
            x = " ", y = " ",caption = "http://synergy.vision/" )+
      vision 
credits(f)

```






\newpage

# Ejercicio 14

¿Qué distribución de probabilidad se utiliza en cada uno de los siguientes tipos de pruebas estadíticas?

a) Comparación de dos proprociones de población.

b) Valor de una sola varianza de población.

c) Comparación de tres o más medias de población.

d) Comparación de dos medias de población a partir de muestras dependientes pequeñas.

\underline{\textbf{Solución:}}

a) Para una prueba estadística de comparación de dos proporciones de población la distribución de probabilidad adecuada es la distribución Normal.


b) Para el valor de una sola varianza de población la distribución de probabilidad adecuada es la distribución Ji-cuadrada.

c) Para la comparación de tres o más  medias de población se utiliza la distribución Fisher (F) del análisis de Varianza (ANOVA).

d) Para la Comparación de dos medias de población a partir de muestras dependientes pequeñas su usa la distribución t-student.


\newpage

# Ejercicio 15

Gap vende ropa informal para adulto con una estrategia de "valor": buena calidad a un precio razonable.  En 1986, la compañía inició una nueva división, Gap Kids, con tiendas separadas que ofrecen ropa similar para niños de entre 2 y 12 años.  Después de varios años de expansión rápida en Estados Unidos, Gap empezó a abrir tiendas en  Canadá y el Reino Unido.  Para el tercer trimestre de 1992, el número de tiendas en operación era:

|               | Estados Unidos | Inglaterra | Canadá |
|---------------|:--------------:|:----------:|:------:|
| Gap (adultos) |       822      |     20     |   31   |
| Gap Kids      |       240      |      8     |   14   |

Pruebe para $\alpha=0.01$ si Gap está poniendo el mismo énfasis al abrir tiendas Gap Kids en los tres países. ¿Por qué tiene sentido esta estrategia de negocios?

\underline{\textbf{Solución:}}

Para éste caso la prueba de hipótesis es la siguiente:

$$H_0: \mu_1 = \mu_2 = \mu_3$$
$$H_a: \mu_1,\mu_2,\mu_3 \quad \text{no todas son iguales.}$$
El estadístico de prueba es el cociente F,

$$F= \displaystyle  \frac{\hat{\sigma_b^2}}{\hat{\sigma_w^2}}$$

donde, $\hat{\sigma_b^2}$ y $\hat{\sigma_w^2}$ son la estimación de la varianza poblacional utilizando varianzas entre columnas y dentro de columnas. Para calcularlas, tenemos lo siguiente:

Primeramente calcularemos la medias unitarias de cada columna,

Para el Estados Unidos, tenemos:

$$
\begin{array}{rl}
\vspace{3mm} \overline{x_1} &= \sum_{i=1}^{n_1} \displaystyle \frac{x_{1i}}{n_1}\\
\vspace{3mm} &= \displaystyle \frac{822+240}{2}\\
\vspace{3mm} &= \displaystyle \frac{1062}{2}\\
\vspace{3mm} &= 531
\end{array}
$$

Para Inglaterra, tenemos:

$$
\begin{array}{rl}
\vspace{3mm} \overline{x_2} &= \sum_{i=1}^{n_2} \displaystyle \frac{x_{2i}}{n_2}\\
\vspace{3mm} &= \displaystyle \frac{20+8}{2}\\
\vspace{3mm} &= \displaystyle \frac{28}{2}\\
\vspace{3mm} &= 14
\end{array}
$$

Para Canadá, tenemos:

$$
\begin{array}{rl}
\vspace{3mm} \overline{x_3} &= \sum_{i=1}^{n_3} \displaystyle \frac{x_{3i}}{n_3}\\
\vspace{3mm} &= \displaystyle \frac{31+14}{2}\\
\vspace{3mm} &= \displaystyle \frac{45}{2}\\
\vspace{3mm} &= 22.5
\end{array}
$$


Calculemos ahora la gran media,

$$
\begin{array}{rl}
\vspace{3mm} \overline{\overline{x}} &= \displaystyle \sum_{i=1}^3 \displaystyle \frac{\overline{x_i}n_i}{n}\\
\vspace{3mm} &= \displaystyle \frac{1062+28+45}{15}\\
\vspace{3mm} &= \displaystyle \frac{1135}{6}\\
\vspace{3mm} &=189.17
\end{array}
$$

En R,

```{r,comment=""}
us<-c(822,240)
uk<-c(20,8)
ca<-c(31,14)


tiendas<-data.frame(us,uk,ca)

medias<-c()
for(i in c(1:3)){medias[i]<-mean(tiendas[,i])
}

medias

gran_media<- sum(medias*2)/6
gran_media


```


La estimación de la varianza de la población utilizando la varianza entre columnas es la siguiente,

$$\hat{\sigma_b^2}= \displaystyle \frac{\sum_{i=1}^kn_i(\overline{x_i}-\overline{\overline{x}})^2}{k-1},$$

donde,

$n_i=$ tamaño de la i-ésima muestras.

$\overline{x_i}=$ media muestral de la i-ésima muestra.

$\overline{\overline{x}}=$ gran media.

$k=$ número de muestras.

Calculemos, 

$$
\begin{array}{rl}
\vspace{3mm}\hat{\sigma_b^2} &= \displaystyle \frac{\sum_{i=1}^kn_i(\overline{x_i}-\overline{\overline{x}})^2}{k-1}\\
\vspace{3mm} &= \displaystyle \frac{3(531-189.17)^2+3(14-189.17)^2+3(22.5-189.17)^2}{3-1}\\
\vspace{3mm} &= \displaystyle \frac{525933.5}{2}\\
\vspace{3mm} &= 262966.8
\end{array}
$$

La estimación de la varianza de la población utilizando la varianza dentro de  columnas es la siguiente,

$$\hat{\sigma_w^2}= \displaystyle \sum_{i=1}^k \left(\frac{n_i-1}{n-k}\right)s_i^2,$$

donde,

$n_i=$ tamaño de la i-ésima muestra.

$n=$ tamaño de la muestra total.

$s_i^2=$ varianza muestral de la i-ésima muestra..

$k=$ número de muestras.


Calculemos en R las varianzas muestrales,

```{r,comment=""}
varianzas<-c()
for(i in c(1:3)){varianzas[i]<-var(tiendas[,i])}

varianzas
```


Luego,

$$
\begin{array}{rl}
\vspace{3mm}\hat{\sigma_w^2}&= \displaystyle \sum_{i=1}^k \left(\frac{n_i-1}{n-k}\right)s_i^2\\
\vspace{3mm} &= \displaystyle \frac{1}{3}(169362+72+144.5)\\
\vspace{3mm} &= \displaystyle \frac{169578.5}{3}\\
\vspace{3mm} &= 56526.17
\end{array}
$$

El cociente de F, está determinado por:

$$F= \displaystyle  \frac{\hat{\sigma_b^2}}{\hat{\sigma_w^2}}$$

Luego,

$$
\begin{array}{rl}
\vspace{3mm} F &= \displaystyle  \frac{\hat{\sigma_b^2}}{\hat{\sigma_w^2}}\\
\vspace{3mm} &= \displaystyle  \frac{262966.8}{56526.17}\\
\vspace{3mm} &= 4.65
\end{array}
$$

Calculemos ahora los grados de libertad del numerador y del denominador de la distribución F.

$$\text{Grados de libertad del numerador}= k-1= 3-1=2.$$
$$\text{Grados de libertad del denominador}= n-k=6-3=3.$$

Con 2 grados de libertad del numerador, 3 grados de libertad del denominador y $\alpha=0.01$, el valor crítico de F es 0.01 para la cola inferior y 30.81 para la superior, de manera que no se rechaza la $H_0$ porque 4.65 <30.81 y 4.65>0.01. El énfasis de abrir tiendas Gap kids en los tres paises no es significativamente diferente.


Calculemos el valor crítico de F,

```{r,comment=""}
#f<- qf(p,df1,df2) valor crítico
f<-qf(0.99,2,3) #cola superior
f

f0<-qf(0.01,2,3) #cola inferior
f0
```

Veamos la región de aceptación y el estadístico de prueba,

```{r,echo=FALSE}
alpha <- 0.01

f1 <- 4.65

x<-seq(-1,50,0.01)
y<-df(x,2,3)
cuantil1<- qf(1-(alpha),2,3)
cuantil2<- qf(alpha,2,3)

f<-ggplot(mapping = aes(x,y))+geom_line(colour = "blue")+

      geom_area(mapping = aes(x,y), fill = "blue",alpha = .2)+
      geom_area(mapping = aes(x= ifelse(x>=cuantil1,x,cuantil1),y),
                fill = "blue", alpha=0.4)+
      geom_area(mapping = aes(x= ifelse(x<=cuantil2,x,cuantil2),y), 
                fill = "blue", alpha=0.4)+
      
      geom_segment(aes(x = cuantil1, y =0 , xend = cuantil1,
                       yend = df(cuantil1,2,3)),
                   colour = "black",linetype=2)+
      geom_segment(aes(x = cuantil2, y =0 , xend = cuantil2,
                       yend = df(cuantil2,2,3)),
                   colour = "black",linetype=2)+
      geom_segment(aes(x = f1, y =0 , xend = f1, 
                       yend = df(f1,2,3)), 
                   colour = "red",linetype=1)+
      
        annotate("text", x=f1, y =-0.02, label ="F", parse = TRUE)+
        annotate("text", x=cuantil1, y =-0.02, label="'F'[alpha]",
                 parse = TRUE)+
        annotate("text", x=cuantil2, y =-0.02, label="-'F'[alpha]",
                 parse = TRUE)+
        annotate("text", x=2, y = 0.1, label="'Aceptar H'[0]",
                 parse = TRUE)+
        annotate("text", x=cuantil1+0.5, y=0.05, label="'Rechazar H'[0]",
                 parse = TRUE)+
        annotate("text", x=cuantil2-0.5, y=0.05, label="'Rechazar H'[0]",
                 parse = TRUE)+
  
      ylim(-0.05,1.3)+
      xlim(-1,50)+
      labs( title = "Prueba de dos colas Distribución F",
            x = " ", y = " ",caption = "http://synergy.vision/" )+
      vision 
credits(f)
```





\newpage

# Ejercicio 16

Los inventores y las compañías internacionales saben del valor de una patente estadounidense para proteger sus ideas, y en años recientes, han recibido casi la  mitad de las patentes otorgadas.  A partir de los datos de la siguiente tabla, ¿ha habido un cambio significativo en la proporción de patentes orifginadas fuera de Estados Unidos en los últimos 19 años? Pruebe par $\alpha=0.05.$

| Patentes concedidas     |  1981  |  1991  |
|-------------------------|:------:|:------:|
| Originadas en EUA       | 39,223 | 51,183 |
| Originadas fuera de EUA | 26,548 | 45,331 |


\underline{\text{Solución:}}

La hipótesis nula y alternativa para éste caso, son:

$$H_0: \text{No hay un cambio significativo en la proporción de patentes fuera de EUA }$$
$$H_a: \text{Sí hay un cambio significativo}$$

El estadístico de prueba es el estadístico ji-cuadrada, 

$$\chi^2= \displaystyle \sum \frac{(f_o-f_e)^2}{f_e},$$

donde $f_0, f_e$ son las frecuencias observadas y esperadas.

Podemos calcular la frecuencia esperada para cualquier celda con la siguiente ecuación:

$$f_e= \displaystyle \frac{RT \times CT}{n},$$
donde,

$RT:$ total por reglón para el reglón que contiene la celda.

$CT:$ total por columna para la columna que contine la celda.

$n:$ número total de observaciones.

En la siguiente tabla calcularemos las frecuencias observadas y esperadas,

\newpage

| Fila | Columna |  $f_0$ | $f_e$                                     |
|------|---------|--------|-------------------------------------------|
| 1    | 1       | 39223 | $\displaystyle \frac{90406(65771)}{162285}=36639.8$   |
|      |         |        |                                           |
| 1    | 2       | 51183 | $\displaystyle \frac{90406(96514)}{162285}=53766.2$  |
|      |         |        |                                           |
| 2    | 1       | 26548 | $\displaystyle \frac{71879(65771)}{162285}=29131.2$   |
|      |         |        |                                           |
| 2    | 2       | 45331 | $\displaystyle \frac{71879(96514)}{162285}=42747.8$  |



Resumiendo éstos valores veamos la siguiente tabla,

| Patentes concedidas     | 1981    | 1991    |
|-------------------------|---------|---------|
| Originadas en EU:       |         |         |
| $\quad$ Observadas:     | 39223   | 51183   |
| $\quad$ Esperadas:      | 36639.8 | 53766.2 |
| Originadas fuera de EU: |         |         |
| $\quad$ Observadas:     | 26548   | 45331   |
| $\quad$ Esperadas:      | 29131.2 | 42747.8 |


Hagamos éstos cálculos en R con el comando `chisq.test()`,

```{r,comment=""}
patente<-matrix(c(39223,26548,51183,45331),2,2)
d<-chisq.test(patente)

kable(d$observed) #Frecuencia observada
kable(d$expected) #Frecuencia esperada
```


A partir de las frecuencias observadas y esperadas, el estadístico ji-cuadrada es de la forma:


Calculemos,

$$
\begin{array}{rl}
\vspace{3mm} \chi^2 &= \displaystyle \sum \frac{(f_o-f_e)^2}{f_e}\\
\vspace{3mm} &= \displaystyle \frac{(39223-36639.8)^2}{36639.8}+\frac{(51183-53766.2)^2}{53766.2}+\frac{(26548-29131.2)^2}{29131.2}+\frac{(45331-42747.8)^2}{42747.8} \\
\vspace{3mm} &= 691.12
\end{array}
$$

En R, podemos calcular el estadístico con `chisq.test()`

```{r,comment=""}
d$statistic #El estadístico chi^2

```


Con un nivel de significancia de $\alpha=0.05$ y grados de libertad de $(r-1)(c-1)=(2-1)(2-1)=1$ se tiene que el valor crítico de $\chi^2$ es 691.12 para la cola superior. Cómo 691.12< 3.84, entonces se rechaza la hipótesis nula, por lo tanto la proporción de las patentes originadas fuera de EU son significativamente diferente durante los últimos 10 años..

En R, calculamos el valor crítico de $\chi^2$ con `qchisq()`.

```{r,comment=""}
alpha<-0.05
v<-qchisq(1-alpha,1)
v
```

Ahora veamos la región de aceptación para ésta prueba,


```{r,echo=FALSE,warning=FALSE}
alpha <- 0.05

f1 <- d$statistic

x<-seq(3,803,200)
y<-dchisq(x,1)
cuantil1<- qchisq(1-(alpha),1)
cuantil2<- qchisq(alpha,1)

f<-ggplot(mapping = aes(x,y))+geom_line(colour = "blue")+

      geom_area(mapping = aes(x,y), fill = "blue",alpha = .2)+
      geom_area(mapping = aes(x= ifelse(x>=cuantil1,x,cuantil1),y),
                fill = "blue", alpha=0.4)+
      geom_area(mapping = aes(x= ifelse(x<=cuantil2,x,cuantil2),y), 
                fill = "blue", alpha=0.4)+
      
      geom_segment(aes(x = cuantil1, y =0 , xend = cuantil1,
                       yend = dchisq(cuantil1,1)),
                   colour = "black",linetype=2)+
      geom_segment(aes(x = cuantil2, y =0 , xend = cuantil2,
                       yend = dchisq(cuantil2,1)),
                   colour = "black",linetype=2)+
      geom_segment(aes(x = f1, y =0 , xend = f1, 
                       yend = dchisq(f1,1)), 
                   colour = "red",linetype=1)+
      
        annotate("text", x=f1, y =-0.02, label ="chi^2", parse = TRUE)+
        annotate("text", x=cuantil1, y =-0.02, label="chi[alpha]^2",
                 parse = TRUE)+
        annotate("text", x=cuantil2, y =-0.02, label="-chi[alpha]^2",
                 parse = TRUE)+
        annotate("text", x=9, y = 0.05, label="'Aceptar H'[0]",
                 parse = TRUE)+
        annotate("text", x=cuantil1+0.5, y=0.05, label="'Rechazar H'[0]",
                 parse = TRUE)+
        annotate("text", x=cuantil2-0.5, y=0.05, label="'Rechazar H'[0]",
                 parse = TRUE)+
  
      ylim(-0.05,0.1)+
      xlim(3,803)+
      labs( title = "Prueba de dos colas Distribución Ji-cuadrada",
            x = " ", y = " ",caption = "http://synergy.vision/" )+
      vision 
credits(f)
```










\newpage

# Ejercicio 17

Las tiendas establecen sus precios, pero los fabricantes tienen interés en el precio de venta final como parte de su estrategia de promoción.  El gerente de mercadotecnia de los bolígrafos marca C se queja de que el resultado de un recorte de precios excesivos en las tiendas es que la marca C se percibe como una "pluma corriente".  El gerente de ventas contesta que "todos dan descuentos, todas las marcas, hasta cierto punto".  durante las llamadas ventas recolectaron datos del precio final de cuatro marcas de bolígrafos, incluyendo la de ellos, en cinco tiendas diferentes.  Para un nivel de confianza de 0.05, ¿existe una variación significativa en el precio entre las marcas?

\begin{center}Precio (en centavo de dólar)\end{center}

| Marca A | Marca B | Marca C | Marca D |
|:-------:|:-------:|:-------:|:-------:|
|    61   |    52   |    47   |    67   |
|    55   |    58   |    52   |    63   |
|    57   |    54   |    49   |    68   |
|    60   |    55   |    49   |    59   |
|    62   |    58   |    57   |    65   |


\underline{\textbf{Solución:}}

Para éste caso la prueba de hipótesis es la siguiente:

$$H_0: \mu_1 = \mu_2 = \mu_3= \mu_4$$
$$H_a: \mu_1,\mu_2,\mu_3,\mu_4 \quad \text{no todas son iguales.}$$

El estadístico de prueba es el cociente F,

$$F= \displaystyle  \frac{\hat{\sigma_b^2}}{\hat{\sigma_w^2}}$$
donde, $\hat{\sigma_b^2}$ y $\hat{\sigma_w^2}$ son la estimación de la varianza poblacional utilizando varianzas entre columnas y dentro de columnas. Para calcularlas, tenemos lo siguiente:

Primeramente calcularemos la medias unitarias de cada columna,

Para la marca A, tenemos:

$$
\begin{array}{rl}
\vspace{3mm} \overline{x_1} &= \sum_{i=1}^{n_1} \displaystyle \frac{x_{1i}}{n_1}\\
\vspace{3mm} &= \displaystyle \frac{61+55+57+60+62}{5}\\
\vspace{3mm} &= \displaystyle \frac{295}{5}\\
\vspace{3mm} &= 59
\end{array}
$$

Para la marca B, tenemos:

$$
\begin{array}{rl}
\vspace{3mm} \overline{x_2} &= \sum_{i=1}^{n_2} \displaystyle \frac{x_{2i}}{n_2}\\
\vspace{3mm} &= \displaystyle \frac{52+58+54+55+58}{4}\\
\vspace{3mm} &= \displaystyle \frac{277}{5}\\
\vspace{3mm} &= 55.4
\end{array}
$$

Para la marca C, tenemos:

$$
\begin{array}{rl}
\vspace{3mm} \overline{x_3} &= \sum_{i=1}^{n_3} \displaystyle \frac{x_{3i}}{n_3}\\
\vspace{3mm} &= \displaystyle \frac{47+52+49+49+57}{5}\\
\vspace{3mm} &= \displaystyle \frac{254}{5}\\
\vspace{3mm} &= 50.8
\end{array}
$$

Para la marca D, tenemos:

$$
\begin{array}{rl}
\vspace{3mm} \overline{x_4} &= \sum_{i=1}^{n_4} \displaystyle \frac{x_{4i}}{n_4}\\
\vspace{3mm} &= \displaystyle \frac{67+63+68+59+65}{5}\\
\vspace{3mm} &= \displaystyle \frac{322}{5}\\
\vspace{3mm} &= 64.4
\end{array}
$$

Calculemos ahora la gran media,

$$
\begin{array}{rl}
\vspace{3mm} \overline{\overline{x}} &= \displaystyle \sum_{i=1}^4 \displaystyle \frac{\overline{x_i}n_i}{n}\\
\vspace{3mm} &= \displaystyle \frac{295+277+254+322}{20}\\
\vspace{3mm} &= \displaystyle \frac{1148}{20}\\
\vspace{3mm} &= 57.4
\end{array}
$$

En R,

```{r,comment=""}
a<-c(61,55,57,60,62)
b<-c(52,58,54,55,58)
c<-c(47,52,49,49,57)
d<-c(67,63,68,59,65)

marcas<-data.frame(a,b,c,d)

medias<-c()
for(i in c(1:4)){medias[i]<-mean(marcas[,i])
}

medias

gran_media<- sum(medias*5)/20
gran_media


```


La estimación de la varianza de la población utilizando la varianza entre columnas es la siguiente,

$$\hat{\sigma_b^2}= \displaystyle \frac{\sum_{i=1}^kn_i(\overline{x_i}-\overline{\overline{x}})^2}{k-1},$$

donde,

$n_i=$ tamaño de la i-ésima muestras.

$\overline{x_i}=$ media muestral de la i-ésima muestra.

$\overline{\overline{x}}=$ gran media.

$k=$ número de muestras.

Calculemos, 

$$
\begin{array}{rl}
\vspace{3mm}\hat{\sigma_b^2} &= \displaystyle \frac{\sum_{i=1}^kn_i(\overline{x_i}-\overline{\overline{x}})^2}{k-1}\\
\vspace{3mm} &= \displaystyle \frac{5(59-57.4)^2+5(55.4-57.4)^2+5(50.8-57.4)^2+5(64.4-57.4)^2}{4-1}\\
\vspace{3mm} &= \displaystyle \frac{495.6}{3}\\
\vspace{3mm} &= 165.2
\end{array}
$$

La estimación de la varianza de la población utilizando la varianza dentro de  columnas es la siguiente,

$$\hat{\sigma_w^2}= \displaystyle \sum_{i=1}^k \left(\frac{n_i-1}{n-k}\right)s_i^2,$$

donde,

$n_i=$ tamaño de la i-ésima muestra.

$n=$ tamaño de la muestra total.

$s_i^2=$ varianza muestral de la i-ésima muestra..

$k=$ número de muestras.


Calculemos en R las varianzas muestrales,

```{r,comment=""}
varianzas<-c()
for(i in c(1:4)){varianzas[i]<-var(marcas[,i])}

varianzas
```


Luego,

$$
\begin{array}{rl}
\vspace{3mm}\hat{\sigma_w^2}&= \displaystyle \sum_{i=1}^k \left(\frac{n_i-1}{n-k}\right)s_i^2\\
\vspace{3mm} &= \displaystyle \frac{1}{4}(8.5+6.8+15.2+12.8)\\
\vspace{3mm} &= \displaystyle \frac{43.3}{4}\\
\vspace{3mm} &= 10.8
\end{array}
$$

El cociente de F, está determinado por:

$$F= \displaystyle  \frac{\hat{\sigma_b^2}}{\hat{\sigma_w^2}}$$

Luego,

$$
\begin{array}{rl}
\vspace{3mm} F &= \displaystyle  \frac{\hat{\sigma_b^2}}{\hat{\sigma_w^2}}\\
\vspace{3mm} &= \displaystyle  \frac{165.2}{10.8}\\
\vspace{3mm} &= 15.3
\end{array}
$$

Calculemos ahora los grados de libertad del numerador y del denominador de la distribución F.

$$\text{Grados de libertad del numerador}= k-1= 4-1=3.$$
$$\text{Grados de libertad del denominador}= n-k=20-4=16.$$

Con 3 grados de libertad del numerador, 16 grados de libertad del denominador y $\alpha=0.05$, el valor crítico de F es 3.24 en la cola superior y 0.12 en la cola inferior, de manera que se rechaza la $H_0$ porque 15.3 > 3.24. Por lo tanto, existe una varianza significativamente diferente entre las marcas.

Calculemos el valor crítico de F,

```{r,comment=""}
#f<- qf(p,df1,df2) valor crítico
f<-qf(0.95,3,16) #cola superior
f

f0<-qf(0.05,3,16) #cola inferior
f0
```

Veamos la región de aceptación y el estadístico de prueba,

```{r,echo=FALSE,warning=FALSE}
alpha <- 0.05

f1 <- 15.3

x<-seq(-1,16,0.01)
y<-df(x,3,16)
cuantil1<- qf(1-(alpha),3,16)
cuantil2<- qf(alpha,3,16)

f<-ggplot(mapping = aes(x,y))+geom_line(colour = "blue")+

      geom_area(mapping = aes(x,y), fill = "blue",alpha = .2)+
      geom_area(mapping = aes(x= ifelse(x>=cuantil1,x,cuantil1),y),
                fill = "blue", alpha=0.4)+
      geom_area(mapping = aes(x= ifelse(x<=cuantil2,x,cuantil2),y), 
                fill = "blue", alpha=0.4)+
      
      geom_segment(aes(x = cuantil1, y =0 , xend = cuantil1,
                       yend = df(cuantil1,3,16)),
                   colour = "black",linetype=2)+
      geom_segment(aes(x = cuantil2, y =0 , xend = cuantil2,
                       yend = df(cuantil2,3,16)),
                   colour = "black",linetype=2)+
      geom_segment(aes(x = f1, y =0 , xend = f1, 
                       yend = df(f1,3,16)), 
                   colour = "red",linetype=1)+
      
        annotate("text", x=f1, y =-0.02, label ="F", parse = TRUE)+
        annotate("text", x=cuantil1, y =-0.02, label="'F'[alpha]",
                 parse = TRUE)+
        annotate("text", x=cuantil2, y =-0.02, label="-'F'[alpha]",
                 parse = TRUE)+
        annotate("text", x=1.5, y = 0.1, label="'Aceptar H'[0]",
                 parse = TRUE)+
        annotate("text", x=cuantil1+0.5, y=0.05, label="'Rechazar H'[0]",
                 parse = TRUE)+
        annotate("text", x=cuantil2-0.5, y=0.05, label="'Rechazar H'[0]",
                 parse = TRUE)+
  
      ylim(-0.05,0.7)+
      xlim(-1,16)+
      labs( title = "Prueba de dos colas Distribución F",
            x = " ", y = " ",caption = "http://synergy.vision/" )+
      vision 
credits(f)
```






\newpage

# Ejercicio 18

Una compañía publicitaria de espectaculares debe saber si hay volúmenes de tránsito significativamente distinto que pasen frente a anuncios situados en tres lugares en Newark, debido a que la compañía cobra precios diferentes dependiendo de la cantidad de autos que pasan frente al anuncio. Se mide el volumen del tránsito en los tres sitios durante intervalos de 5 minutos elegidos aleatoriamente.  La tabla muestra los datos obtenidos.  Al nivel de significancia de 0.05, ¿son iguales los volúmenes de autos que pasan frente los tres anuncios?


\begin{center}Volumen de tránsito\end{center}

| Anuncio 1 | Anuncio 2 | Anuncio 3 |
|:---------:|:---------:|:---------:|
|     30    |     29    |     32    |
|     45    |     38    |     44    |
|     26    |     36    |     40    |
|     44    |     21    |     43    |
|     18    |     36    |     24    |
|     38    |     18    |     28    |
|     42    |     17    |     18    |
|     29    |     30    |           |
|           |     32    |           |


\underline{\textbf{Solución:}}

Para éste caso la prueba de hipótesis es la siguiente:

$$H_0: \mu_1 = \mu_2 = \mu_3$$
$$H_a: \mu_1,\mu_2,\mu_3 \quad \text{no todas son iguales.}$$
El estadístico de prueba es el cociente F,

$$F= \displaystyle  \frac{\hat{\sigma_b^2}}{\hat{\sigma_w^2}}$$

donde, $\hat{\sigma_b^2}$ y $\hat{\sigma_w^2}$ son la estimación de la varianza poblacional utilizando varianzas entre columnas y dentro de columnas. Para calcularlas, tenemos lo siguiente:

Primeramente calcularemos la medias unitarias de cada columna,

Para el anuncio 1, tenemos:

$$
\begin{array}{rl}
\vspace{3mm} \overline{x_1} &= \sum_{i=1}^{n_1} \displaystyle \frac{x_{1i}}{n_1}\\
\vspace{3mm} &= \displaystyle \frac{30+45+26+44+18+38+42+29}{8}\\
\vspace{3mm} &= \displaystyle \frac{272}{8}\\
\vspace{3mm} &= 34
\end{array}
$$

Para el anuncio 2, tenemos:

$$
\begin{array}{rl}
\vspace{3mm} \overline{x_2} &= \sum_{i=1}^{n_2} \displaystyle \frac{x_{2i}}{n_2}\\
\vspace{3mm} &= \displaystyle \frac{29+38+36+21+36+18+17+30+32}{9}\\
\vspace{3mm} &= \displaystyle \frac{257}{9}\\
\vspace{3mm} &= 28.5
\end{array}
$$

Para el anuncio 3, tenemos:

$$
\begin{array}{rl}
\vspace{3mm} \overline{x_3} &= \sum_{i=1}^{n_3} \displaystyle \frac{x_{3i}}{n_3}\\
\vspace{3mm} &= \displaystyle \frac{32+44+40+43+24+28+18}{7}\\
\vspace{3mm} &= \displaystyle \frac{229}{7}\\
\vspace{3mm} &= 32.7
\end{array}
$$


Calculemos ahora la gran media,

$$
\begin{array}{rl}
\vspace{3mm} \overline{\overline{x}} &= \displaystyle \sum_{i=1}^3 \displaystyle \frac{\overline{x_i}n_i}{n}\\
\vspace{3mm} &= \displaystyle \frac{272+257+229}{24}\\
\vspace{3mm} &= \displaystyle \frac{758}{24}\\
\vspace{3mm} &= 31.6
\end{array}
$$

En R,

```{r,comment=""}
a1<-c(30,45,26,44,18,38,42,29,NA)
a2<-c(29,38,36,21,36,18,17,30,32)
a3<-c(32,44,40,43,24,28,18,NA,NA)


anuncios<-data.frame(a1,a2,a3)

medias<-c()
for(i in c(1:3)){medias[i]<-mean(anuncios[,i],na.rm = TRUE)
}

medias

gran_media<- sum(medias*c(8,9,7))/24
gran_media


```


La estimación de la varianza de la población utilizando la varianza entre columnas es la siguiente,

$$\hat{\sigma_b^2}= \displaystyle \frac{\sum_{i=1}^kn_i(\overline{x_i}-\overline{\overline{x}})^2}{k-1},$$

donde,

$n_i=$ tamaño de la i-ésima muestras.

$\overline{x_i}=$ media muestral de la i-ésima muestra.

$\overline{\overline{x}}=$ gran media.

$k=$ número de muestras.

Calculemos, 

$$
\begin{array}{rl}
\vspace{3mm}\hat{\sigma_b^2} &= \displaystyle \frac{\sum_{i=1}^kn_i(\overline{x_i}-\overline{\overline{x}})^2}{k-1}\\
\vspace{3mm} &= \displaystyle \frac{8(34-31.6)^2+9(28.5-31.6)^2+7(32.7-31.6)^2}{3-1}\\
\vspace{3mm} &= \displaystyle \frac{422.64}{2}\\
\vspace{3mm} &= 70.5
\end{array}
$$

La estimación de la varianza de la población utilizando la varianza dentro de  columnas es la siguiente,

$$\hat{\sigma_w^2}= \displaystyle \sum_{i=1}^k \left(\frac{n_i-1}{n-k}\right)s_i^2,$$

donde,

$n_i=$ tamaño de la i-ésima muestra.

$n=$ tamaño de la muestra total.

$s_i^2=$ varianza muestral de la i-ésima muestra..

$k=$ número de muestras.


Calculemos en R las varianzas muestrales,

```{r,comment=""}
varianzas<-c()
for(i in c(1:3)){varianzas[i]<-var(anuncios[,i],na.rm = TRUE)}

varianzas
```


Luego,

$$
\begin{array}{rl}
\vspace{3mm}\hat{\sigma_w^2}&= \displaystyle \sum_{i=1}^k \left(\frac{n_i-1}{n-k}\right)s_i^2\\
\vspace{3mm} &= \displaystyle \frac{1}{3}(94.6)+\frac{8}{21}(64.6)+\frac{2}{7}(100.2)\\
\vspace{3mm} &= 84.7
\end{array}
$$

El cociente de F, está determinado por:

$$F= \displaystyle  \frac{\hat{\sigma_b^2}}{\hat{\sigma_w^2}}$$

Luego,

$$
\begin{array}{rl}
\vspace{3mm} F &= \displaystyle  \frac{\hat{\sigma_b^2}}{\hat{\sigma_w^2}}\\
\vspace{3mm} &= \displaystyle  \frac{70.5}{84.7}\\
\vspace{3mm} &= 0.83
\end{array}
$$

Calculemos ahora los grados de libertad del numerador y del denominador de la distribución F.

$$\text{Grados de libertad del numerador}= k-1= 3-1=2.$$
$$\text{Grados de libertad del denominador}= n-k=24-3=21.$$

Con 2 grados de libertad del numerador, 21 grados de libertad del denominador y $\alpha=0.05$, el valor crítico de F es 3.47 para la cola superior y 0.05 para la inferior, de manera que no se rechaza la $H_0$ porque 0.83 < 3.47. Los volúmenes de auto que pasan frente los tres anuncios son significativamente iguales.


Calculemos el valor crítico de F con  el comando `qf()`,

```{r,comment=""}

f<-qf(0.95,2,21) #cola superior
f

f0<-qf(0.05,2,21) #cola inferior
f0
```

Veamos la región de aceptación y el estadístico de prueba,

```{r,echo=FALSE,warning=FALSE}
alpha <- 0.05

f1 <- 0.83

x<-seq(-8,8,0.01)
y<-df(x,2,21)
cuantil1<- qf(1-(alpha),2,21)
cuantil2<- qf(alpha,2,21)

f<-ggplot(mapping = aes(x,y))+geom_line(colour = "blue")+

      geom_area(mapping = aes(x,y), fill = "blue",alpha = .2)+
      geom_area(mapping = aes(x= ifelse(x>=cuantil1,x,cuantil1),y),
                fill = "blue", alpha=0.4)+
      geom_area(mapping = aes(x= ifelse(x<=cuantil2,x,cuantil2),y), 
                fill = "blue", alpha=0.4)+
      
      geom_segment(aes(x = cuantil1, y =0 , xend = cuantil1,
                       yend = df(cuantil1,2,21)),
                   colour = "black",linetype=2)+
      geom_segment(aes(x = cuantil2, y =0 , xend = cuantil2,
                       yend = df(cuantil2,2,21)),
                   colour = "black",linetype=2)+
      geom_segment(aes(x = f1, y =0 , xend = f1, 
                       yend = df(f1,2,21)), 
                   colour = "red",linetype=1)+
      
        annotate("text", x=f1, y =-0.02, label ="F", parse = TRUE)+
        annotate("text", x=cuantil1, y =-0.02, label="'F'[alpha]",
                 parse = TRUE)+
        annotate("text", x=cuantil2, y =-0.02, label="-'F'[alpha]",
                 parse = TRUE)+
        annotate("text", x=1.5, y = 0.1, label="'Aceptar H'[0]",
                 parse = TRUE)+
        annotate("text", x=cuantil1+0.5, y=0.05, label="'Rechazar H'[0]",
                 parse = TRUE)+
        annotate("text", x=cuantil2-0.5, y=0.05, label="'Rechazar H'[0]",
                 parse = TRUE)+
  
      ylim(-0.05,1)+
      xlim(-8,8)+
      labs( title = "Prueba de dos colas Distribución F",
            x = " ", y = " ",caption = "http://synergy.vision/" )+
      vision 
credits(f)
```

\newpage

# Ejercicio 19

Un inversionista está interesado en ver si existen diferencias significativas en las tasas de rendimiento de acciones, bonos y fondos mutuos.  Ha tomado muestras aleatorias de cada tipo de inversión y ha registrado los siguientes datos:

\begin{center}Tasa de rendimiento (porcentaje)\end{center}

| Acciones | Bonos | Fondos  mutuos |
|:--------:|:-----:|:--------------:|
|    2.0   |  4.0  |       3.5      |
|    6.0   |  3.1  |       3.1      |
|    2.0   |  2.2  |       2.9      |
|    2.1   |  5.3  |       6.0      |
|    6.2   |  5.9  |                |
|    2.9   |       |                |

a) Establezca la hipótesis nula y alternativa.
b) Pruebe sus hipótesis al nivel de significancia de 0.05.
c) Establezca un conclusión explícita.

\underline{\textbf{Solución:}}

a) Para éste caso la prueba de hipótesis es la siguiente:

$$H_0: \mu_1 = \mu_2 = \mu_3$$
$$H_a: \mu_1,\mu_2,\mu_3 \quad \text{no todas son iguales.}$$
b) El estadístico de prueba es el cociente F,

$$F= \displaystyle  \frac{\hat{\sigma_b^2}}{\hat{\sigma_w^2}}$$

donde, $\hat{\sigma_b^2}$ y $\hat{\sigma_w^2}$ son la estimación de la varianza poblacional utilizando varianzas entre columnas y dentro de columnas. Para calcularlas, tenemos lo siguiente:

Primeramente calcularemos la medias unitarias de cada columna,

Para las acciones, tenemos:

$$
\begin{array}{rl}
\vspace{3mm} \overline{x_1} &= \sum_{i=1}^{n_1} \displaystyle \frac{x_{1i}}{n_1}\\
\vspace{3mm} &= \displaystyle \frac{2+6+2+2.1+6.2+2.9}{6}\\
\vspace{3mm} &= \displaystyle \frac{21.2}{6}\\
\vspace{3mm} &= 3.53
\end{array}
$$

Para los bonos, tenemos:

$$
\begin{array}{rl}
\vspace{3mm} \overline{x_2} &= \sum_{i=1}^{n_2} \displaystyle \frac{x_{2i}}{n_2}\\
\vspace{3mm} &= \displaystyle \frac{4+3.1+2.2+5.3+5.9}{5}\\
\vspace{3mm} &= \displaystyle \frac{20.5}{5}\\
\vspace{3mm} &= 4.1
\end{array}
$$

Para los fondos, tenemos:

$$
\begin{array}{rl}
\vspace{3mm} \overline{x_3} &= \sum_{i=1}^{n_3} \displaystyle \frac{x_{3i}}{n_3}\\
\vspace{3mm} &= \displaystyle \frac{3.5+3.1+2.9+6}{4}\\
\vspace{3mm} &= \displaystyle \frac{15.5}{4}\\
\vspace{3mm} &= 3.9
\end{array}
$$


Calculemos ahora la gran media,

$$
\begin{array}{rl}
\vspace{3mm} \overline{\overline{x}} &= \displaystyle \sum_{i=1}^3 \displaystyle \frac{\overline{x_i}n_i}{n}\\
\vspace{3mm} &= \displaystyle \frac{21.2+20.5+15.5}{15}\\
\vspace{3mm} &= \displaystyle \frac{57.2}{15}\\
\vspace{3mm} &= 3.81
\end{array}
$$

En R,

```{r,comment=""}
ac<-c(2,6,2,2.1,6.2,2.9)
bo<-c(4,3.1,2.2,5.3,5.9,NA)
fo<-c(3.5,3.1,2.9,6,NA,NA)


rendimiento<-data.frame(ac,bo,fo)

medias<-c()
for(i in c(1:3)){medias[i]<-mean(rendimiento[,i],na.rm = TRUE)
}

medias

gran_media<- sum(medias*c(6,5,4))/15
gran_media


```


La estimación de la varianza de la población utilizando la varianza entre columnas es la siguiente,

$$\hat{\sigma_b^2}= \displaystyle \frac{\sum_{i=1}^kn_i(\overline{x_i}-\overline{\overline{x}})^2}{k-1},$$

donde,

$n_i=$ tamaño de la i-ésima muestras.

$\overline{x_i}=$ media muestral de la i-ésima muestra.

$\overline{\overline{x}}=$ gran media.

$k=$ número de muestras.

Calculemos, 

$$
\begin{array}{rl}
\vspace{3mm}\hat{\sigma_b^2} &= \displaystyle \frac{\sum_{i=1}^kn_i(\overline{x_i}-\overline{\overline{x}})^2}{k-1}\\
\vspace{3mm} &= \displaystyle \frac{6(3.53-3.81)^2+5(4.1-3.81)^2+4(3.9-3.81)^2}{3-1}\\
\vspace{3mm} &= \displaystyle \frac{422.64}{2}\\
\vspace{3mm} &= 0.92
\end{array}
$$

La estimación de la varianza de la población utilizando la varianza dentro de  columnas es la siguiente,

$$\hat{\sigma_w^2}= \displaystyle \sum_{i=1}^k \left(\frac{n_i-1}{n-k}\right)s_i^2,$$

donde,

$n_i=$ tamaño de la i-ésima muestra.

$n=$ tamaño de la muestra total.

$s_i^2=$ varianza muestral de la i-ésima muestra..

$k=$ número de muestras.


Calculemos en R las varianzas muestrales,

```{r,comment=""}
varianzas<-c()
for(i in c(1:3)){varianzas[i]<-var(rendimiento[,i],na.rm = TRUE)}

varianzas
```


Luego,

$$
\begin{array}{rl}
\vspace{3mm}\hat{\sigma_w^2}&= \displaystyle \sum_{i=1}^k \left(\frac{n_i-1}{n-k}\right)s_i^2\\
\vspace{3mm} &= \displaystyle \frac{5}{12}(4.07)+\frac{1}{3}(2.3)+\frac{1}{4}(2.07)\\
\vspace{3mm} &= 2.98
\end{array}
$$

El cociente de F, está determinado por:

$$F= \displaystyle  \frac{\hat{\sigma_b^2}}{\hat{\sigma_w^2}}$$

Luego,

$$
\begin{array}{rl}
\vspace{3mm} F &= \displaystyle  \frac{\hat{\sigma_b^2}}{\hat{\sigma_w^2}}\\
\vspace{3mm} &= \displaystyle  \frac{0.92}{2.98}\\
\vspace{3mm} &= 0.31
\end{array}
$$

Calculemos ahora los grados de libertad del numerador y del denominador de la distribución F.

$$\text{Grados de libertad del numerador}= k-1= 3-1=2.$$
$$\text{Grados de libertad del denominador}= n-k=15-3=12.$$

c) Con 2 grados de libertad del numerador, 12 grados de libertad del denominador y $\alpha=0.05$, el valor crítico de F es 3.89 para la cola superior y 0.05 para la inferior, de manera que no se rechaza la $H_0$ porque 0.31 < 3.89 y 0.31 > 0.05. Por lo tanto no existen diferencias significativas en la tasas de rendimiento de acciones, bonos y fondos mutuos.


Calculemos el valor crítico de F con  el comando `qf()`,

```{r,comment=""}

f<-qf(0.95,2,12) #cola superior
f

f0<-qf(0.05,2,12) #cola inferior
f0
```

Veamos la región de aceptación y el estadístico de prueba,

```{r,echo=FALSE,warning=FALSE}
alpha <- 0.05

f1 <- 0.31

x<-seq(-2,8,0.01)
y<-df(x,2,12)
cuantil1<- qf(1-(alpha),2,12)
cuantil2<- qf(alpha,2,12)

f<-ggplot(mapping = aes(x,y))+geom_line(colour = "blue")+

      geom_area(mapping = aes(x,y), fill = "blue",alpha = .2)+
      geom_area(mapping = aes(x= ifelse(x>=cuantil1,x,cuantil1),y),
                fill = "blue", alpha=0.4)+
      geom_area(mapping = aes(x= ifelse(x<=cuantil2,x,cuantil2),y), 
                fill = "blue", alpha=0.4)+
      
      geom_segment(aes(x = cuantil1, y =0 , xend = cuantil1,
                       yend = df(cuantil1,2,12)),
                   colour = "black",linetype=2)+
      geom_segment(aes(x = cuantil2, y =0 , xend = cuantil2,
                       yend = df(cuantil2,2,12)),
                   colour = "black",linetype=2)+
      geom_segment(aes(x = f1, y =0 , xend = f1, 
                       yend = df(f1,2,12)), 
                   colour = "red",linetype=1)+
      
        annotate("text", x=f1, y =-0.02, label ="F", parse = TRUE)+
        annotate("text", x=cuantil1, y =-0.02, label="'F'[alpha]",
                 parse = TRUE)+
        annotate("text", x=cuantil2, y =-0.02, label="-'F'[alpha]",
                 parse = TRUE)+
        annotate("text", x=1.5, y = 0.1, label="'Aceptar H'[0]",
                 parse = TRUE)+
        annotate("text", x=cuantil1+0.5, y=0.05, label="'Rechazar H'[0]",
                 parse = TRUE)+
        annotate("text", x=cuantil2-0.5, y=0.05, label="'Rechazar H'[0]",
                 parse = TRUE)+
  
      ylim(-0.05,0.8)+
      xlim(-2,8)+
      labs( title = "Prueba de dos colas Distribución F",
            x = " ", y = " ",caption = "http://synergy.vision/" )+
      vision 
credits(f)
```






\newpage

# Ejercicio 20

Para la siguiente contigencia:

a) Construya una tabla de frecuencias observadas y esperadas.

b) Calcule el estadístico ji-cuadrada.

c) Establezca las hipótesis nula y alternativa.

d) Al nivel de significancia de 0.05, ¿deberá rechazarse la hipótesis nula?


                                      Nivel de ingresos

| Concurrencia a la iglesia | Bajo |  Mediano | Alto |
|---------------------------|:----:|:--------:|:----:|
| Nunca                     |  27  |    48    |  15  |
| Ocasionalmente            |  25  |    63    |  14  |
| Regularmente              |  22  |    74    |  12  |


\underline{\textbf{Solución:}}

a) Podemos calcular la frecuencia esperada para cualquier celda con la siguiente ecuación:

$$f_e= \displaystyle \frac{RT \times CT}{n},$$
donde,

$RT:$ total por reglón para el reglón que contiene la celda.

$CT:$ total por columna para la columna que contine la celda.

$n:$ número total de observaciones.



En la siguiente tabla calcularemos las frecuencias observadas y esperadas,

\newpage

| Fila | Columna |  $f_0$ | $f_e$                                     |
|------|---------|--------|-------------------------------------------|
| 1    | 1       | 27     | $\displaystyle \frac{90(74)}{300}=22.2$   |
|      |         |        |                                           |
| 1    | 2       | 48     | $\displaystyle \frac{90(185)}{300}=55.5$  |
|      |         |        |                                           |
| 1    | 3       | 15     | $\displaystyle \frac{90(41)}{300}=12.3$   |
|      |         |        |                                           |
| 2    | 1       | 25     | $\displaystyle \frac{102(74)}{300}=25.2$  |
|      |         |        |                                           |
| 2    | 2       | 63     | $\displaystyle \frac{102(185)}{300}=62.9$ |
|      |         |        |                                           |
| 2    | 3       | 14     | $\displaystyle \frac{102(41)}{300}=13.94$ |
|      |         |        |                                           |
| 3    | 1       | 22     | $\displaystyle \frac{108(74)}{300}=26.6$  |
|      |         |        |                                           |
| 3    | 2       | 74     | $\displaystyle \frac{108(185)}{300}=66.6$ |
|      |         |        |                                           |
| 3    | 3       | 12     | $\displaystyle \frac{108(41)}{300}=14.8$  |



Resumiendo éstos valores veamos la siguiente tabla,

| Concurrencia a la iglesia | Bajo | Mediano | Alto  |
|---------------------------|------|---------|-------|
| Nunca:                    |      |         |       |
| $\quad$ Observada:        | 27   | 48      | 15    |
| $\quad$ Esperada:          | 22.2 | 55.5    | 12.3  |
| Ocasionalmente:           |      |         |       |
| $\quad$ Observada:        | 25   | 63      | 14    |
| $\quad$ Esperada:          | 25.2 | 62.9    | 13.94 |
| Regularmente:             |      |         |       |
| $\quad$ Observada:        | 22   | 74      | 12    |
| $\quad$ Esperada:         | 26.6 | 66.6    | 14.8  |

\newpage

Hagamos éstos cálculos en R con el comando `chisq.test()`,

```{r,comment=""}
concurrencia<-matrix(c(27,25,22,48,63,74,15,14,12),3,3)
d<-chisq.test(concurrencia)

kable(d$observed) #Frecuencia observada
kable(d$expected) #Frecuencia esperada
```


b) A partir de las frecuencias observadas y esperadas, el estadístico ji-cuadrada es de la forma:

$$\chi^2= \displaystyle \sum \frac{(f_o-f_e)^2}{f_e}$$

Calculemos,

$$
\begin{array}{rl}
\vspace{3mm} \chi^2 &= \displaystyle \sum \frac{(f_o-f_e)^2}{f_e}\\
\vspace{3mm} &= \displaystyle \frac{(27-22.2)^2}{22.2}+\frac{(48-55.5)^2}{55.5}+\frac{(15-12.3)^2}{12.3}+... \\
\vspace{3mm} &= 4.79
\end{array}
$$

En R, podemos calcular el estadístico con `chisq.test()`

```{r,comment=""}
d$statistic #El estadístico chi^2

```

c) Las hipótesis nula y alternativa para el nivel de ingresos, son:

$$H_0: \text{La concurrencia a la iglesia es independiente del nivel de ingresos.}$$
$$H_a: \text{La concurrencia a la iglesia es dependiente del nivel de ingresos.} $$

d) Con un nivel de significancia de $\alpha=0.05$ y grados de libertad de $(r-1)(c-1)=(3-1)(3-1)=4$ se tiene que el valor crítico de $\chi^2$ es 9.48 para la cola superior. Cómo 4.79<9.48, entonces no se puede rechazar la hipótesis nula, por lo tanto la concurrencia a la iglesia no tiene relación con el nivel de ingresos.

En R, calculamos el valor crítico de $\chi^2$ con `qchisq()`.

```{r,comment=""}
alpha<-0.05
v<-qchisq(1-alpha,4)
v
```

Ahora veamos la región de aceptación para ésta prueba,


```{r,echo=FALSE,warning=FALSE}
alpha <-0.05

f1 <- 4.79

x<-seq(-2,12,0.01)
y<-dchisq(x,4)
cuantil1<- qchisq(1-(alpha),4)
cuantil2<- qchisq(alpha,4)

f<-ggplot(mapping = aes(x,y))+geom_line(colour = "blue")+

      geom_area(mapping = aes(x,y), fill = "blue",alpha = .2)+
      geom_area(mapping = aes(x= ifelse(x>=cuantil1,x,cuantil1),y),
                fill = "blue", alpha=0.4)+
      geom_area(mapping = aes(x= ifelse(x<=cuantil2,x,cuantil2),y), 
                fill = "blue", alpha=0.4)+
      
      geom_segment(aes(x = cuantil1, y =0 , xend = cuantil1,
                       yend = dchisq(cuantil1,4)),
                   colour = "black",linetype=2)+
      geom_segment(aes(x = cuantil2, y =0 , xend = cuantil2,
                       yend = dchisq(cuantil2,4)),
                   colour = "black",linetype=2)+
      geom_segment(aes(x = f1, y =0 , xend = f1, 
                       yend = dchisq(f1,4)), 
                   colour = "red",linetype=1)+
      
        annotate("text", x=f1, y =-0.02, label ="chi^2", parse = TRUE)+
        annotate("text", x=cuantil1, y =-0.02, label="chi[alpha]^2",
                 parse = TRUE)+
        annotate("text", x=cuantil2, y =-0.02, label="-chi[alpha]^2",
                 parse = TRUE)+
        annotate("text", x=4, y = 0.1, label="'Aceptar H'[0]",
                 parse = TRUE)+
        annotate("text", x=cuantil1+0.5, y=0.05, label="'Rechazar H'[0]",
                 parse = TRUE)+
        annotate("text", x=cuantil2-0.5, y=0.05, label="'Rechazar H'[0]",
                 parse = TRUE)+
  
      ylim(-0.05,0.8)+
      xlim(-2,12)+
      labs( title = "Prueba de dos colas Distribución Ji-cuadrada",
            x = " ", y = " ",caption = "http://synergy.vision/" )+
      vision 
credits(f)
```


\newpage

# Ejercicio 21

La siguiente tabla presenta las estimaciones de un índice del costo de la vida en cuatro zonas de Caracas hechas por cinco investigadores.

|  |  | Zonas |  |  |
|:------------:|:---:|:-----:|:---:|:---:|
| Investigador |  |  |  |  |
|  | 1 | 2 | 3 | 4 |
| 1 | 106 | 110 | 107 | 109 |
| 2 | 107 | 111 | 110 | 112 |
| 3 | 105 | 109 | 108 | 108 |
| 4 | 104 | 108 | 104 | 114 |
| 5 | 109 | 105 | 109 | 111 |

a) ¿Existe diferencia en los índices de costo de la vida en cuanto a cada investigador independientemente de la zona?

b) ¿Existe diferencia en los índices de cada zona independientemente del investigador que lo realiza? $\alpha=0,05.$


\underline{\text{Solución:}}

b) La hipótesis nula y alternativa para éste caso, son:

$$H_0: \text{Los índices de cada zona son independiente del investigador}$$
$$H_a: \text{Los índices de cada zona son dependiente del investigador}$$

El estadístico de prueba es el estadístico ji-cuadrada, 

$$\chi^2= \displaystyle \sum \frac{(f_o-f_e)^2}{f_e},$$

donde $f_0, f_e$ son las frecuencias observadas y esperadas.

Podemos calcular la frecuencia esperada para cualquier celda con la siguiente ecuación:

$$f_e= \displaystyle \frac{RT \times CT}{n},$$
donde,

$RT:$ total por reglón para el reglón que contiene la celda.

$CT:$ total por columna para la columna que contine la celda.

$n:$ número total de observaciones.



Hagamos éstos cálculos en R con el comando `chisq.test()`,

```{r,comment=""}
zona<-matrix(c(106,107,105,104,109,110,111,109,108,105,107,110,108,104,109,109,112,108,114,111),5,4)
d<-chisq.test(zona)

kable(d$observed) #Frecuencia observada
kable(d$expected) #Frecuencia esperada
```


A partir de las frecuencias observadas y esperadas, el estadístico ji-cuadrada es de la forma:


Calculemos,

$$
\begin{array}{rl}
\vspace{3mm} \chi^2 &= \displaystyle \sum \frac{(f_o-f_e)^2}{f_e}\\
\vspace{3mm} &= \displaystyle \frac{(106-105.91)^2}{105.91}+\frac{(110-108.3)^2}{108.3}+\frac{(107-107.3)^2}{107.3}+... \\
\vspace{3mm} &= 0.58
\end{array}
$$

En R, podemos calcular el estadístico con `chisq.test()`

```{r,comment=""}
d$statistic #El estadístico chi^2

```


Con un nivel de significancia de $\alpha=0.05$ y grados de libertad de $(r-1)(c-1)=(5-1)(4-1)=12$ se tiene que el valor crítico de $\chi^2$ es 5.23 para la cola inferior. Cómo 0.58< 5.23, entonces se rechaza la hipótesis nula, por lo tanto los índices de cada zona son dependiente del investigador.

En R, calculamos el valor crítico de $\chi^2$ con `qchisq()`.

```{r,comment=""}
alpha<-0.05
v<-qchisq(alpha,12)
v
```

Ahora veamos la región de aceptación para ésta prueba,


```{r,echo=FALSE,warning=FALSE}
alpha <- 0.05

f1 <- d$statistic

x<-seq(-2,12,0.01)
y<-dchisq(x,12)
cuantil1<- qchisq(1-(alpha),12)
cuantil2<- qchisq(alpha,12)

f<-ggplot(mapping = aes(x,y))+geom_line(colour = "blue")+

      geom_area(mapping = aes(x,y), fill = "blue",alpha = .2)+
      geom_area(mapping = aes(x= ifelse(x>=cuantil1,x,cuantil1),y),
                fill = "blue", alpha=0.4)+
      geom_area(mapping = aes(x= ifelse(x<=cuantil2,x,cuantil2),y), 
                fill = "blue", alpha=0.4)+
      
      geom_segment(aes(x = cuantil1, y =0 , xend = cuantil1,
                       yend = dchisq(cuantil1,12)),
                   colour = "black",linetype=2)+
      geom_segment(aes(x = cuantil2, y =0 , xend = cuantil2,
                       yend = dchisq(cuantil2,12)),
                   colour = "black",linetype=2)+
      geom_segment(aes(x = f1, y =0 , xend = f1, 
                       yend = dchisq(f1,12)), 
                   colour = "red",linetype=1)+
      
        annotate("text", x=f1, y =-0.02, label ="chi^2", parse = TRUE)+
        annotate("text", x=cuantil1, y =-0.02, label="chi[alpha]^2",
                 parse = TRUE)+
        annotate("text", x=cuantil2, y =-0.02, label="-chi[alpha]^2",
                 parse = TRUE)+
        annotate("text", x=9, y = 0.05, label="'Aceptar H'[0]",
                 parse = TRUE)+
        annotate("text", x=cuantil1+0.5, y=0.05, label="'Rechazar H'[0]",
                 parse = TRUE)+
        annotate("text", x=cuantil2-0.5, y=0.05, label="'Rechazar H'[0]",
                 parse = TRUE)+
  
      ylim(-0.05,0.2)+
      xlim(-2,20)+
      labs( title = "Prueba de dos colas Distribución Ji-cuadrada",
            x = " ", y = " ",caption = "http://synergy.vision/" )+
      vision 
credits(f)
```


