---
title: "Ejercicios"
author: "Yoselin Arvelaiz"
date: "Thursday, December 21, 2017"
output: pdf_document
---

```{r setup,include=FALSE}
library(knitr)
library(ggplot2)
library(scales)
library(modeest)
```

## Ejercicio 16.

Ted Nichol es un analista estadístico que trabaja para los altos mandos administrativos de Research Incorporated. Ayudó a diseñar el lema publicitario de la compañia: "Si no puede encontrar la respuesta,entonces ¡INVESTÍGUELA!" Ted acaba de recibir algunos datos que le preocupan, el volúmen mensual en dólares de los contratos de investigaciones que la compañia firmó el año anterior. Idealmente, estas cantidades mensuales deberían ser bastante estables, debido a que una fluctuación demasiado grande en la cantidad de trabajo a realizar puede tener como resultado una cantidad extraordinaria de contrataciones y despidos de empleados. Los datos de Ted (en miles de dólares) son los siguientes:

\begin{center}
\begin{tabular}{l c c c c  r}
253 & 104 & 633 & 57 & 500 & 201\\
43 & 380 & 467 & 162 & 220 & 302\\
\end{tabular}
\end{center}

Calcule lo siguiente:

\begin{itemize}
\item[a)] El rango interfractil entre los deciles 2 y 8.

\item[b)] La mediana, Q1 y Q3.

\item[c)] El rango intercuartil.
\end{itemize}

\textbf{\underline{Solución:}}

a) Primeramente ordenaremos los datos en forma ascendente,

\begin{center}
\begin{tabular}{l c c c c  r}
43 & 57 & 104 & 162 & 201 & 220\\
253 & 302 & 380 & 467 & 500 & 633\\
\end{tabular}
\end{center}

Ahora calcularemos los deciles 2 y 8, 

$$
\begin{array}{rl}
\vspace{3mm} \text{Posisición del Decil 2} & =\displaystyle \frac{2*(12+1)}{10}\\
\vspace{3mm} &= \displaystyle \frac{26}{10}\\
&= 2.6
\end{array}
$$

Por lo que el $D_2$ está dado por los valores que ocupan las posiciones 2 y 3, que son 57 y 104. Así, 

$$D_2=57+0.6(104-57)=85.2$$

**\underline{En R:}**

```{r,comment=''}
dolares<-c(43,57,104,162,201,220,253,302,380,467,500,633)
D2<-quantile(dolares,probs = 0.2,type=6)
D2
```

$$
\begin{array}{rl}
\vspace{3mm} \text{Posisición del Decil 8} & = \displaystyle \frac{8*13}{10}\\
\vspace{3mm} &= \displaystyle \frac{96}{10}\\
&= 10.4
\end{array}
$$

Por lo que el D8 esta dado por los valores que ocupan las posiciones 10 y 11, que son 467 y 500. Así, 

$$D_8=467+0.4(500-467)=480.2$$

Donde $10.4-10=0.4$

**\underline{En R:}**

```{r,comment=''}
D8<-quantile(dolares,probs=0.8,type=6)
D8
```

Por lo que el rango interfractil es,

$$\text{Rango Interfractil}=D_8-D_2=480.2-85.2=395$$

b) Calcularemos ahora, la mediana, Q1 y Q3.

$$
\begin{array}{rl}
\vspace{3mm} \text{Posición de la Mediana} & =\displaystyle \frac{12+1}{2}\\
&= 6.5
\end{array}
$$

La mediana es la media de los valores en la posicion 6 y 7, que son 220 y 253, asi la mediana 236.5.
 
$$
\begin{array}{rl}
\vspace{3mm} \text{Posición del Quantil}\ 1 & =\displaystyle \frac{12+1}{4}\\
&= 3.25
\end{array}
$$

El $Q_1$ es la media de los valores en la posicion 3 y 4, que son 104 y 162, asi el $Q_1$ es 133.

$$
\begin{array}{rl}
\vspace{3mm} \text{Posición del Quantil}\ 3 & =\displaystyle \frac{3*(12+1)}{4}\\
&= 9.75
\end{array}
$$

El $Q_3$ es la media de los valores en la posicion 9 y 10, que son 380 y 467, asi el $Q_3$ es 423.5.

**\underline{En R,}** 

```{r,comment=""}
cuantiles<-quantile(dolares,probs=c(0.25,0.5,0.75),type = 5)
cuantiles
```

Así, el 25% del volúmen mensual en dólares de los contratos de investigaciones que la compañia firmó el año anterior es de 133 mil dólares, el 50% es de 236.5 mil dólares y el 75% es de 423.5 mil dólares.

c) Calculemos ahora el rango intercuartil,

$$\text{Rango Intercuartil}=Q_3-Q_1=423.5-133=290.5$$

\newpage

## Ejercicio 17.

El consejo directivo del Banco de la Reserva Federal de los Estados Unidos ha otorgado permisos a todos los bancos miembros para elevar las tasas de interés 0.5% para todos los depositantes. Las tasas de interés anteriores para las cuentas de ahorro eran 5/4; para certificados de depósito (CD) a un año, 7/2%; para CD a 18 meses, 8(3/4); a dos años, 9/2; a tres años, 10/2; y para CD a 5 años, 11%. El presidente de First State Bank desea saber que características tendrá la nueva distribución de tasas de interés si se le agrega 1/2% a todas las tasas. ¿Como se relacionan las nuevas características con las anteriores?

\textbf{\underline{Solución:}}

Veamos la siguiente tabla de porcentajes,

\begin{table}[htpb]
\begin{center}
\begin{tabular}{l c r}
\hline
&Tasas de interés anteriores & Tasas de interés nuevas\\
\hline \hline 
Ctas Ahorro & 5/4 & 7/4\\ \hline
CD a un año & 7/2 & 8/2\\ \hline
CD a 18 meses & 8(3/4) & 13/2\\ \hline
CD a 2 años & 9/2 & 10/2\\ \hline
CD a 3 años & 10/2 & 11/2\\ \hline
CD a 5 años & 11 & 12\\ \hline
\end{tabular}
\end{center}
\end{table}

Calculemos las medias, varianza y desviaciones estándar de cada una de la tasas,

**\underline{En R:}**

```{r,comment=""}
anteriores<-c(5/4,7/2,24/4,9/2,10/2,11)

media1<-mean(anteriores)
media1

var1<-var(anteriores)
var1

sd1<-sd(anteriores)
sd1

nuevas<-c(7/4,8/2,13/2,10/2,11/2,12)

media2<-mean(nuevas)
media2

var2<-var(nuevas)
var2

sd2<-sd(nuevas)
sd2
```

Hagamos ahora las siguiente tabla de características,

\begin{table}[htpb]
\begin{center}
\begin{tabular}{l c c r}
\hline \hline
& Media & Varianzas & Desviación estándar\\
\hline \hline 
Tasas de interés anteriores&5.208&10.66&3.265\\ \hline
Tasas de interés nueva&5.7916&11.86&3.44\\ \hline
\end{tabular}
\end{center}
\end{table}

Podemos observar que las tasas anteriores y las nuevas con el aumento del 0.5% son muy parecidas en cuanto al comportamiento de los datos, estás varían muy poco.

\newpage

## Ejercicio 18.

El 30 de junio 1992, la capitalización de nueve mercados de valores del Pacífico y Asia fue:

\begin{table}[htpb]
\begin{center}
\begin{tabular}{l c r}
\hline
País&Capitaliazación (en miles de millones de dólares)\\
\hline \hline 
Filipinas&17\\ \hline
Indonesia&21\\ \hline
Tailandia&44\\ \hline
Singapur&50\\ \hline
Malasia&79\\ \hline
Corea del Sur&86\\ \hline
Taiwan&140\\ \hline
Hong Kong&178\\ \hline
Australia&203\\ \hline
\end{tabular}
\end{center}
\end{table}

\begin{itemize}
\item[a)] Encuentre la media aritmética de los datos.
\item[b)] Encuentre la mediana de los datos.
\item[c)] Encuentre la moda de los datos.
\item[d)] ¿Cuál es la mejor media de la tendencia central del conjunto de datos?
\item[e)] Encuentre la desviación estándar de los datos.(La población completa está incluida en ellos.)
\end{itemize}

**\underline{Solución:}**

a) Calculemos la media aritmética de los datos,

$$
\begin{array}{rl}
\vspace{3mm} \overline X & = \displaystyle \frac{\sum_{i=1}^9 x_i}{9}\\
\vspace{3mm} & = \displaystyle \frac{ x_1 + x_2 + ... +x_9}{9}\\
\vspace{3mm} & = \displaystyle \frac{17+21+44+50+79+86+140+178+203}{9}\\
\vspace{3mm} & = \displaystyle \frac{818}{10}\\
\overline X & = 90.888
\end{array}
$$

**\underline{En R:}**

```{r}
capitalizacion <- c(17,21,44,50,79,86,140,178,203)
media <- mean(capitalizacion)
media
```

b) Calculemos la mediana de los datos,

$$
\begin{array}{rl}
\vspace{3mm} \text{ Posición de la Mediana} & =\displaystyle \frac{n+1}{2}\\
\vspace{3mm} &= \displaystyle \frac{9+1}{2}\\
&= 5
\end{array}
$$

El quinto elementos es 79, por lo que la mediana es 79.

**\underline{En R:}**

```{r,comment=""}
mediana<-median(capitalizacion)
mediana
```

c) Calculemos la moda,

La moda es el valor más frecuente en un conjunto de datos, así:

**\underline{En R,}**

```{r,message=FALSE,comment=''}
#library('modeest')
moda<-mfv(capitalizacion)
moda
```

No tenemos un valor modal, por no tener valores con frecuencias mayores a 1.

d) La mejor medida de tendencia central de los datos es la mediana ya que ella no está afectada por el valor más extremo 17 que afecta a la media. Además no tenemos un valor para la moda.

e) Calculemos la desviación estándar poblacional de las capitalizaciones,

$$S=\sqrt{\frac{\displaystyle \sum_{i=1}^n (x_i-\overline X)^2}{n-1}}=\sqrt{\frac{\sum_{i=1}^n {x^2}}{n-1}-\frac{n}{n-1}\overline X^2} $$

$$
\begin{array}{rl}
\vspace{3mm} S & =\displaystyle \sqrt{\frac{17^2+21^2+44^2+50^2+79^2+86^2+140^2+178^2+203^2}{8}-\frac{9}{8}(90.888)^2}\\
\vspace{3mm}&= \displaystyle \sqrt{\frac{111296}{9}-\frac{9}{8}(90.888)^2}\\
&=67.96036
\end{array}
$$

**\underline{En R:}**

```{r,comment=""}
S<-sqrt(sum(capitalizacion^2)/8-(9/8*(media)^2))
S

#Usando el comando sd
sd(capitalizacion)
```

La desviación poblacional de las capitalizaciones en miles de millones de dólares es de 67.96036.

\newpage 

## Ejercicio 19.

La siguiente distribución de frecuencias resume los cambios de precios ocurridos el 24 de mayo de 1993 en todas las compañias que participaron en la Bola de Valores de Nueva York y cuyos nombres comienzan con L o con R.

\begin{table}[htpb]
\begin{center}
\begin{tabular}{l c r}
\hline
Cambio de precios&número de compañias con L&número de compañias con R\\
\hline \hline
-1.25a -1.01 &1&1\\ \hline
-1.00a -0.76 &1&1\\ \hline
-0.75a -0.51 &1&0\\ \hline
-0.50a -0.26 &7&5\\ \hline
-0.25a -0.01 &19&20\\ \hline
0.00 &14&20\\ \hline
0.01a 0.25 &21&14\\ \hline
0.26a 0.50 &5&8\\ \hline
0.51a 0.75 &3&1\\ \hline
0.76a 1.00 &2&4\\ \hline
1.01a 1.25 &1&0\\ \hline
\end{tabular}
\end{center}
\end{table}

\begin{itemize}
\item[a)] Encuentre la media aritmética de las dos distribuciones.
\item[b)] Encuentre su mediana.
\item[c)] Encuentre su moda.
\item[d)] ¿Cuál es la mejor medida de tendencia central para cada distribución?
\item[e)] Encuentre la desviación estándar de las dos distribuciones (cada grupo es una población completa.)
\item[f)] Utilice sus coeficientes de variación para determinar qué distribución tiene menor variabilidad relativa.
\end{itemize}

\textbf{\underline{Solución:}}

a) Calculemos la media aritmética para las dos distribuciones de frecuencias,

\begin{equation*}
\begin{split}
\overline X_L & = \frac{\sum_{i=1}^11 x_i}{11}\\
& =\frac{ x_1 + x_2 + ... +x_11}{11}\\
& =\frac{1+1+1+7+19+14+21+5+3+2+1}{11}\\
&= \frac{75}{11}\\
&= 6.81
\end{split}
\end{equation*}

\begin{equation*}
\begin{split}
\overline X_R & = \frac{\sum_{i=1}^11 x_i}{11}\\
& =\frac{ x_1 + x_2 + ... +x_11}{11}\\
& =\frac{1+1+0+5+20+20+14+8+1+4+0}{11}\\
&= \frac{74}{11}\\
&= 6.72
\end{split}
\end{equation*}

**\underline{En R:}**

```{r,comment=""}
L<-c(1,1,1,7,19,14,21,5,3,2,1)
media_L<-mean(L)
media_L

R<-c(1,1,0,5,20,20,14,8,1,4,0)
media_R<-mean(R)
media_R
```

La media aritmética para las compañias que comienzan con L es de 6.81 cuyo cambio de precios esta aproximadamente en $-0.50\ a\ -0.26$ y para las que comienzan con R es de 6.72 donde el cambio de precio más cercano es en $0.26\ a\ 0.50$.

b) Calculemos la mediana,

**\underline{En R:}**

```{r,comment=""}
L<-sort(L)
L

mediana_L<-median(L)
mediana_L

R<-sort(R)
R

mediana_R<-median(R)
mediana_R
```

La mediana de las compañias que comienzan con L es 3 cuyo cambio de precio equivale a 0.51 a 0.75, y que comienzan con R el valor de la mediana es 4 cuyo cambio de precio esta entre 0.76 a 1.00.

c) Calculemos la moda. Veamos cuál es la máxima frecuencia de las compañias que comienzan con L y R porque es la que más se repite en este caso, por lo que el valor modal es,

**\underline{En R:}**

```{r,comment=""}
moda_L<-max(L)
moda_L

moda_R<-max(R)
moda_R
```

Para el número de compañias que comienzan con L, el valor modal es 21 cuyo cambio precio equivale al 00.1 a 0.25 y para el número de compañias que comienzan con R, el valor modal es 20 cuyos cambios de precios equivalen al -0.25 a -0.01 y 0.00.

d) La mejor medida de tendencia central de los datos es la mediana ya que ella no está afectada por el valores más extremos 1 y 0 que afecta a la media, y la moda esta completamente por encima de la media. Además para el número de compañias con R  se tienen dos modas que son difícil de interpretar.

e) Calculemos la desviación estándar poblacional,

$$S= \sqrt{\frac{\sum{x^2}}{n-1}-\frac{n}{n-1}\mu^2}$$

**\underline{En R:}**

```{r,comment=""}
sigmaL<-sqrt(sum(L^2)/10-(11/10)*(media_L)^2)
sigmaL
sd(L)

sigmaR<-sqrt(sum(R^2)/10-(11/10)*(media_R)^2)
sigmaR
sd(R)
```

La desviación estándar poblacional para las compañias que comienzan con L es de 7.60 y para las compañias que comienzan con R es de 7.78, es decir, los cambio de precios para las compañias que comienzan con R se desvian un poco más de la media.

f) Calculemos la varianza de las dos distribuciones,

$$S^2=\frac{\sum_{i=1}^n (x_i-\overline X)^2}{n-1}$$

**\underline{En R:}**

```{r,comment=""}
varL<-var(L)
varL

varR<-var(R)
varR
```

La distribución que tiene menor variabilidad es el número de compañias que comienzan con L que tiene una varianza de 57.76364, sin embargo la variabilidad de las compañias con R es parecida con 60.61818.

\newpage

## Ejercicio 20.

Larsen Equipment Rental proporciona a los contratistas las herramientas que necesitan sólo por unos días, como sierras por concreto. Cuando el equipo se descompone al estar rentado, debe considerarse fuera de servicio hasta que se repare. Con frecuencia se hace rápido, pero algunas veces tarda mientras llegan las refacciones. Es útil hacer un análisis del tiempo perdido para planear el inventario. Los registros de descompostura y los registros por pieza de maquinaria en los últimos años, 

\begin{table}[h]
\begin{center}
\begin{tabular}{c c c}
Grupo de equipos & Días descompuesto & Piezas de maquinarias\\ \midrule
1 & 1 & 2\\ 
2 & 3 & 19\\ 
3 & 1 & 14\\
4 & 4 & 21\\ 
5 & 2 & 5\\ 
6 & 1 & 7\\
7 & 1 & 11\\
\end{tabular}
\end{center}
\end{table}

\begin{table}[h]
\begin{center}
\begin{tabular}{c c c}
Grupo de equipos & Días descompuesto & Piezas de maquinarias\\ \midrule
8 & 5 & 8\\ 
9 & 8 & 29\\
10 & 2 & 6\\ 
11 & 2 & 0\\ 
12 & 6 & 4\\ 
13 & 1 & 4\\ 
14 & 1 & 10\\ 
\end{tabular}
\end{center}
\end{table}

\begin{itemize}
\item[a)] ¿Cuál es el tiempo promedio de descompostura por pieza de maquinaria?
\item[b)] ¿Cuál es el tiempo promedio de descompostura por pieza de maquinaria para cada grupo al clasificarlas por grupo?
\item[c)] ¿Cuántos grupos tienen un tiempo de descompostura arriba del promedio de piezas de maquinaria?
\end{itemize}

\textbf{\underline{Solución:}}

a) Calculemos la media para calcular el promedio de descompostura por pieza de maquinaria,

**\underline{En R:}**

```{r,comment=""}
maquinarias<-c(1,3,1,4,2,1,1,5,8,2,2,6,1,1)
media<-mean(maquinarias)
media
```

b) Calculemos la media de descompostura por pieza de maquinaria para cada grupo al clasificarlas por grupo.

Los grupos serían 1, 2, 3, 4, 5, 6 y 8, por lo que las medias estan dadas por,

**\underline{En R:}**

```{r,comment=""}
grupo1<-c(1,3,6,7,13,14)
m_g1<-mean(grupo1)
m_g1
grupo2<-c(5,10,11)
m_g2<-mean(grupo2)
m_g2
m_g3<-2
m_g3
m_g4<-4
m_g4
m_g5<-8
m_g5
m_g6<-12
m_g6
m_g8<-9
m_g8
```

En la siguiente tabla mostraremos la media de decompostura por pieza de maquinaria para cada grupo,

\begin{table}[htpb]
\begin{center}
\begin{tabular}{l c r}
\hline
Grupos&Media\\
\hline \hline
1&7.33\\ \hline
2&8.66\\ \hline
3&2\\ \hline
4&4\\ \hline
5&8\\ \hline
6&12\\ \hline
8&9\\ \hline
\end{tabular}
\end{center}
\end{table}

c) Veamos cuántos grupos tienen un tiempo de descompostura por encima de la media por piezas de maquinaria,

**\underline{En R:}**

```{r,comment=""}
grupos_media<-c(7.33,8.66,2,4,8,12,9)
grupos_mayores<-which(grupos_media>media)
grupos_mayores
```

Los grupos 1,2,4,5,6,8 están por encima del promedio por piezas de maquinaria.

\newpage

## Ejercicio 21.

Las 40 acciones principales del mercado secundario (OTC, por sus siglas en inglés), clasificadas por el porcentaje de acciones en circulación vendidas en un día el año pasado son como sigue:

\begin{center}
\begin{tabular}{l c c c c c c c c r}
11.88 & 6.27 & 5.49 & 4.81 & 4.40 & 3.78 & 3.44 & 3.11 & 2.88 & 2.68\\
7.99 & 6.07 & 5.26 & 4.79 & 4.05 & 3.69 & 3.36 & 3.03 & 2.74 & 2.63\\
7.15 & 5.98 & 5.07 & 4.55 & 3.94 & 3.62 & 3.26 & 2.99 & 2.74 & 2.62\\
7.13 & 5.91 & 4.94 & 4.43 & 3.93 & 3.48 & 3.20 & 2.89 & 2.69 & 2.61\\
\end{tabular}
\end{center}

\begin{itemize}
\item[a)] Construya un histograma de frecuencia relativa para describir estos datos.
\item[b)] ¿Que proporción de estas 40 acciones principales  vendió más de 4\% de las acciones en circulación?
\item[c)] Si una de las acciones se selecciona al azar de las 40 para las que se tomaron los datos precedentes,¿cuál es el probabilidad de que venda menos de 5\% de sus acciones en circulación?
\end{itemize}

\textbf{\underline{Solución:}}

a) Costruyamos un histograma de frecuencia relativa,

**\underline{En R:}**

```{r,comment=""}
acciones <- c( 11.88,6.27,5.49,4.81,4.40,3.78,3.44,3.11,2.88,2.68,7.99,6.07,5.26,4.79,4.05,
               3.69,3.36,3.03,2.74,2.63,7.15,5.98,5.07,4.55,3.94,3.62,3.26,2.99,2.74,2.62,
               7.13,5.91,4.94,4.43,3.93,3.48,3.20,2.89,2.69,2.61)

dat<-data.frame(acciones)

h <- ggplot(dat,aes(x=acciones))+
      geom_histogram(aes(y=..density..),closed="left",bins=8,fill="blue",col="black",alpha=0.7)+
      labs(title="Histograma",x="Acciones",y="Frecuencia Relativa")
h
```

b) A partir del histograma de frecuencias relativas veamos que proporción vendió más de 4% de las acciones en circulación,

**\underline{En R:}**

```{r,comment=""}
#Veamos quienes en proporción son mayores que 0.04
g<-ggplot_build(h)$data[[1]]$count/length(acciones) #muestra la proporción de cada barra.
g

#veamos quienes son mayores que 0.04
g1<-which(g>0.04)
g1

vendidos<-sum(g[1:4])
vendidos
```

Podemos ver que el 95% de las acciones principales vendió más de 4% de las acciones en circulación.

c) Escogiendo una acción principal al azar de las 40, veamos cuál es la probabilidad de que venda menos de 5% de las acciones en circulación,

**\underline{En R:}**
```{r,comment=""}
accion<-sample(acciones,size=1)

frecuencia<-length(which(acciones==accion))

#probabilidad de las acciones principales
prob<-frecuencia/40

#proporción acciones con venta menor que 0.05 
v<-which(g<0.05)
vendidos1<-sum(g[5:8])
vendidos1

#calculamos la probabilidad
probabilidad<-prob*vendidos1
probabilidad
```

La probabilidad es muy baja ya que sólo el 5% de las acciones principales vende menos de 5% de sus acciones en circulación.

\newpage  

## Ejercicio 22.

La demanda diaria, en unidades de un producto, durante 30 días de trabajo es:

\begin{center}
\begin{tabular}{l c c c c r}
38&35&76&58&48&59\\
67&63&33&69&53&51\\
28&25&36&32&61&57\\
49&78&48&42&72&52\\
47&66&58&44&44&56\\
\end{tabular}
\end{center}

\begin{itemize}
\item[a)] Construir las distribuciones de frecuencia relativa y de frecuencia acumulada.
\item[b)] Con la distribución acumulada, determine los tres cuantiles.
\item[c)] Calcular la media, mediana,moda, desviación estándar, desviación media y desviación mediana,empleando tanto los datos agrupados como los no agrupados y compare los dos conjuntos de resultados.
\end{itemize}

\textbf{\underline{Solución:}}

a) Construyamos las distribuciones de frecuencia relativa y de frecuencia acumulada,

**\underline{En R:}**

```{r}
demanda <- c( 38,35,76,58,48,59,67,63,33,69,53,51,28,25,36,
              32,61,57,49,78,48,42,72,52,47,66,58,44,44,56)

fr<-data.frame(table(demanda))

fa<-transform(fr,fAcum=cumsum(Freq))

colnames(fa)<-c("Demanda","Frecuencia","Frecuencia Acumulada")
kable(fa)

far<-transform(fr,Fr=cumsum(prop.table(Freq)))
colnames(far)<-c("Demanda","Frecuencia","Frecuencia Relativa")
kable(far)
```


Veamos las siguientes gráficas que muestran las distribuciones de frecuencia relativa y acumulada,

```{r,echo=FALSE}
dat<-data.frame(demanda)
h<-ggplot(dat,aes(x=demanda))+
geom_histogram(aes(y=..density..),closed="left",bins=8,fill="blue",col="black",alpha=0.7)+
labs(title="Histograma",x="Demanda",y="Frecuencia Relativa")
h
a<-sort(unique(demanda))
plot(fa[,3]~a,xlab="Demanda",ylab="Frecuencia Acumulada", col="red",type="o")
```

b) Calculemos los tres cuantiles con la frecuencia acumulada,

**\underline{En R:}**

```{r,comment=""}
cuantiles<-quantile(fa[,3],prob=c(0.25,0.50,0.75))
cuantiles
```

Calculemos ahora los cuantiles con los datos de la demanda,

```{r,comment=""}
c_demanda<-quantile(demanda,prob=c(0.25,0.50,0.75))
c_demanda
```

Podemos observar desde el gráfico de la frecuencia acumulada que el 25% de la demanda diaria es de 42.5, el 50% es de 51.5 y el 75% de 60.5.

c) Primeramente calculemos la media, mediana, moda, etc. con datos no agrupados,

**\underline{En R:}**

```{r,message=FALSE,comment=""}
media<-mean(demanda) #Media
media

mediana<-median(demanda) #Mediana
mediana

moda<-mfv(demanda) #Moda
moda

de<-sd(demanda) #Desviación estándar
de

dmd<-sum(abs(demanda-mediana))/30 #Desviación mediana
dmd

dm<-sum(abs(demanda-media))/30 #Desviación media
dm
```

Agrupemos los datos en intervalos de 5,

**\underline{En R:}**

```{r,comment=""}
intervalos<-cut(demanda,breaks=c(25,36,48,56,63,78),include.lowest=T,right=F)
conteo<-table(intervalos)
df<-data.frame(conteo)
colnames(df)<-c("Intervalos","Frecuencia")
kable(df)
```

Calcularemos la media, mediana, moda,etc. con datos agrupados,

**\underline{En R:}**

```{r,comment=""}
ptomedio<-c(30,41.5,50.5,58.5,70.5)

frecuencia<-df[,2]

media<-sum(ptomedio*frecuencia)/30
media

L<-48 #límite inferior del 3er intervalo donde se encuentra la mediana
f<-6 #frecuencia del intervalo
c<-5 #longitud del intervalo
j<-4 #observaciones necesarias del intervalo para completar n/2
mediana<-L+c*(j/f)
mediana

moda<-(63+78)/2 #Punto medio de la clase con frecuencia más alta
moda

ds<-sqrt(sum(frecuencia*((ptomedio-media)^2))/29) #Desviación estándar
ds

dm<-sum(frecuencia*(abs(ptomedio-media)))/30 #Desviación media
dm

dmd<-sum(frecuencia*(abs(ptomedio-mediana)))/30 #Desviación mediana
dmd
```

Para los datos agrupados la media, la mediana, la desviación estándar,desviación media y mediana los valores son aproximadamente iguales a los datos no agrupados, salvo en algunos casos que son iguales, sin embargo, la moda difiere en ambos ya que para datos no agrupados se tiene tres valores modales y para los datos agrupados tenemos un valor de 70.5.

\newpage

## Ejercicio 23.

La siguiente tabla muestra las tablas, en miles de dólares, de 20 vendedores de una compañia de computadoras.

\begin{center}
\begin{tabular}{l c c c r}
40.2&29.3&35.6&88.2&42.9\\
26.9&28.7&99.8&35.6&37.8\\
44.2&32.3&55.2&50.6&25.4\\
31.7&36.8&45.2&25.1&39.7\\
\end{tabular}
\end{center}

\begin{itemize}
\item[a)] Calcular la media, mediana, moda, desviación estándar, desviación mediana, recorrido intercuantil y recorrido interdecil.
\item[b)] ¿Qué medidas de tendencia central y dispersión se elegirían y por qué?
\end{itemize}

\textbf{\underline{Solución:}}

Definiremos primeramente el recorrido intercuantil y el recorrido interdecil,

**\underline{Recorrido Intercuantil:}** Es la diferencia entre el percentil 90avo y 25avo. 

**\underline{Recorrido Interdecil:}** Es la diferencia entre el percentil 75avo y décimo. 

a) Calculemos la media, median, etc.

**\underline{En R:}**
```{r,comment=""}
ventas <- c( 40.2,29.3,35.6,88.2,42.9,26.9,28.7,99.8,35.6,37.8,
             44.2,32.3,55.2,50.6,25.4,31.7,36.8,45.2,25.1,39.7)

ventas<-sort(ventas)

media<-mean(ventas) #Media
media

mediana<-median(ventas) #Mediana
mediana

ds<-sd(ventas) #Desviación estándar
ds

dmd<-sum(abs(ventas-mediana))/20 #Desviación mediana
dmd

cuantiles<-quantile(ventas,prob=c(0.1,0.25,0.75,0.9))
cuantiles

intcuantil<-cuantiles[[3]]-cuantiles[[2]]
intcuantil

intdecil<-cuantiles[[4]]-cuantiles[[1]]
intdecil
```

De acuerdo a los resultados obtenidos la media de los 20 vendedores de una compañia de computadoras en miles de dólares es 42.56, la mediana es de 37.3, la desviación estándar es de 19.46, la desviación mediana 11.82, el recorrido intercuantil 13.35 que refleja la variabilidad de las observaciones comprendidas entre los percentiles 75 y 25 y por último el recorrido interdecil es de 31.75 que es la dispersión entre los percentiles 90 y 10.


b) Para la medida de tendencia central la mejor medida es la mediana ya que no es afectada por valores extremos, además para conjuntos relacionados con informaciones de tipo económico y financiero, las mejores elecciones para las medidas de tendencia central y dispersión son la mediana y la desviación mediana respectivamente.

\newpage

## Ejercicio 24.

La tabla siguiente muestra la distribución de porcentajes de ventas totales para plantaciones de tipo familiar en EE.UU. en 1982. Usando esta tabla, responder las siguientes cuestiones:

\begin{itemize}
\item[a)] ¿Cuál es la anchura del segundo intervalo de clase? ¿Y del séptimo?
\item[b)] ¿Cuántos tamaños diferentes de intervalos de clase hay?
\item[c)] ¿Cuántos intervalos de clase abiertos hay?
\item[d)] ¿Cómo habría que escribir el primer intervalo de clase para que su anchura sea igual a la del segundo?
\item[e)] ¿Cuál es la marca de clase del segundo intervalo de clase? ¿Y del séptimo?
\item[f)] ¿Cuáles son las fronteras de clase del cuarto intervalo de clase?
\item[g)] ¿Qué porcentaje de las plantaciones tuvo ventas de \$20,000 o más? ¿Y por debajo de \$10,000?
\item[h)] ¿Qué porcentaje logró ventas de al menos \$10,000, pero no mayores que \$40,000?
\item[i)] ¿Qué porcentaje tuvo ventas entre \$15,000 y \$25,000? ¿Qué hipótesis han hecho en ese cálculo?
\item[j)] ¿Por qué los porcentajes de la tabla no suman 100\%?
\end{itemize}

\begin{table}[htpb]
\begin{center}
\begin{tabular}{l r}
\hline
Ventas (dólares) & Explotaciones (\%)\\
\hline \hline
Menos de 2,500&25.9\\ \hline
2,500-4,999&13.2\\ \hline
5,000-9,999&13.0\\ \hline
10,000-19,999&11.7\\ \hline
20,000-39,999&11.0\\ \hline
40,000-99,999&14.4\\ \hline
100,000-249,999&8.5\\ \hline
250,000-499,999&1.8\\ \hline
500,000 o más&0.6\\ \hline
\end{tabular}
\end{center}
\end{table}

\textbf{\underline{Solución:}}

a) Calculemos la anchura del segundo y séptimo intervalo de clase,

**\underline{En R:}**

```{r,comment=""}
#Calculemos primeramente las fronteras superior e inferior
fsup2<-1/2*(4999+5000) #promedio del lim superior con lim inferior de la siguiente clase.
fsup2
finf2<-1/2*(2499+2500) #promedio del lim inferior con lim superior con el anterior intervalo clase.
finf2
fsup7<-1/2*(249999+250000)
fsup7
finf7<-1/2*(99999+100000)
finf7
# Las anchuras son:
anchura2<-fsup2-finf2
anchura2
anchura7<-fsup7-finf7
anchura7
```


La anchura o tamaño del intervalo 2 es de 2500 dólares y la anchura del séptimo es de 150000 dólares.

b) Siete intervalos de clase tienen diferentes tamaños, ya que el primero y el último no tienen tamaños especificados.

Calculemos los tamaños de los intervalos 3, 4, 5, 6, y 8,

**\underline{En R,}**

```{r,comment=""}
anchura3<-(10000+9999)/2-(4999+5000)/2
anchura3
anchura4<-(19999+20000)/2-(10000+9999)/2
anchura4
anchura5<-(39999+40000)/2-(19999+20000)/2
anchura5
anchura6<-(99999+100000)/2-(39999+40000)/2
anchura6
anchura8<-(499999+500000)/2-(250000+249000)
anchura8
```

c) Hay dos intervalos de clase abiertos que son: Menos de 2,500 que no posee límite inferior y 500,000 o más que no posee límite superior.

d) La anchura del segundo intervalo de clase es de 2,500 dólares por lo que habría que escribir el primer intervalo como: $$0-2,499$$

e) Calculemos la marca (punto medio) del segundo y séptimo intervalo de clase,

**\underline{En R:}**
```{r,comment=""}
marca2<-1/2*(4999+2500)
marca2
marca7<-1/2*(249999+100000)
marca7
```

f) Calculemos las fronteras superior e inferior del cuarto intervalo de clase,

Las fronteras de clases se obtienen promediando los limites de la clase con los de las clases siguientes.

**\underline{En R:}**

```{r,comment=""}
fsup4<-1/2*(19999+20000) #Frontera de clase superior
fsup4

finf4<-1/2*(9999+10000) #Frontera de clase inferior
finf4
```

g) El porcentaje de plantaciones con ventas de \$20,000 o más es de $11.0+14.4+8.5+1.8+0.6=36.3\%$, y por debajo de \$10,000 es de $13.0+13.2+25.9=52.1\%$.

h) El porcentaje de plantaciones con ventas de al menos \$10,000, pero no mayores que \$40,000 es de $11.0+11.7=22.7\%$.

i) Si la muestra es aleatoria, consideremos la siguiente ojiva de porcentajes,

**\underline{En R:}**
```{r,comment=""}
ptomedio<-c(2500,3749.5,7499.5,14999.5,29999.5,69999.5,174999.5,374999.5,500000)
#ptos medios de las clases
porcetanjes<-c(25.9,39.1,52.1,63.8,74.8,89.2,97.7,99.5,100.1) #frecuencia acumulada
ojiva<-plot(porcetanjes~ptomedio,type="b",xlab="Ventas",ylab="Porcentajes",main="Ojiva",col="red")
```

Debido a los diferentes tamaños de los intervalos de clase, es dificil interpretar los datos, sin embargo podemos decir que el porcentaje que tuvo ventas entre  \$15,000 y \$25,000 oscila entre $8-10$, que es la diferencia entre $\$78-\$68$, las cuales son los porcentajes de ventas de \$25,000 y \$15,000 respectivamente.

j) Todos los porcentajes suman $25.9+13.2+13.0+11.7+11.0+14.4+8.5+1.8+0.6=100.1\%$, es decir, hay un 0.1% de porcentaje que está de más, esto podría ser debido a los errores de redondeo al calcular porcentajes.

\newpage

## Ejercicio 25.

Tomando los datos del ejercicio anterior, responder

\begin{itemize}
\item[a)] ¿Por qué es imposible construir un histograma de porcentajes o un polígono de frecuencias para la distribución de la tabla anterior?
\item[b)] ¿Como modificaria la distribución para que pudieran construirse ambos?
\item[c)] Llevar a cabo la modificación y la construcción.
\end{itemize}

\textbf{\underline{Solución:}}

a) Se imposibilita debido a los diferentes tamaños de los intervalos de clase. Además, cuanto mayor es la anchura, mayor el error de agrupamiento.

b) Se modificaría cambiando los intervalos de clase a intervalos de clase con anchuras iguales.

c) Veamos la siguiente modificación de la distribución anterior, donde escogimos la anchura de los intervalos de 250000\$.

\begin{table}[htpb]
\begin{center}
\begin{tabular}{l r}
\hline
Ventas (dólares) & Explotaciones (\%)\\
\hline \hline
0-249,999 & 97.7\\ \hline
250,000-499,999 & 1.8\\ \hline
500,000 o 750,000 & 0.6\\ \hline
\end{tabular}
\end{center}
\end{table}

Grafiquemos la siguiente distribución,

```{r, echo=FALSE}
prueba<-c(rep(230000,55),400000,400000,740000)
dat<-data.frame(prueba)
h2 <- ggplot(dat,aes(x=prueba)) +
       geom_histogram(aes(y=..ncount..),closed='left',
                      fill='blue',col='black',alpha=0.7,
                      breaks = seq(0,750000,by=250000)) +
       labs(x='Ventas',y='Explotaciones',title="Histograma")+
        scale_x_continuous(breaks = seq(0,750000,by=250000))
h2

h3 <- ggplot(dat,aes(x=prueba)) +
        geom_histogram(aes(y=..ncount..),closed='left',
                       fill='blue',col='black',alpha=0.7,
                       breaks = seq(0,750000,by=250000))+
        scale_x_continuous(breaks = seq(0,750000,by=250000))+
        geom_freqpoly(aes(y=..ncount..),col='red',
                      breaks = seq(0,750000,by=250000),size=0.4)+
        labs(x='Ventas',y='Explotaciones',title="Poligono de frecuencia")
h3
```

\newpage

## Ejercicio 26.

1. ¿Los intervalos en una frecuencia de distribución siempre deben tener cuál de las siguientes características? Los intervalos siempre deben:

\begin{itemize}
\item[A.] Ser truncados.
\item[B.] Ser de extremos derechos abiertos.
\item[C.]Ser no superpuesto.
\end{itemize}

**\underline{Solución:}** 

La respuesta correcta es la opción C., los intervalos en una distribución de frecuencias siempre deben ser no superpuestos.

----

Use la siguiente distribución de frecuencias para la pregunta 2 hasta la 4.

\begin{table}[h]
\begin{tabular}{c c}
\hline
Estadística & Frecuencia \\ \hline
-10\% hasta 0\% & 3 \\
0\% hasta 10\% & 7 \\
10\% hasta 20\% & 3 \\
20\% hasta 30\% & 2 \\
30\% hasta 40\% & 1 \\
\hline
\end{tabular}
\end{table}

2. El número de intervalos en esta tabla de frecuencias es:

\begin{itemize}
\item[A.] 1.
\item[B.] 5.
\item[C.] 16.
\end{itemize}

\underline{\textbf{Solución:}}

La respuesta correcta es la B. Hay 5 intervalos en esta tabla de frecuencias.

3. El tamaño de muestra es:

\begin{itemize}
\item[A.] 1.
\item[B.] 5.
\item[C.] 16.
\end{itemize}

\underline{\textbf{Solución:}}

La respuesta correcta es la C. El tamaño de la muestra es la suma de todas las frecuencias en la distribución.

4. La frecuencia relativa del segundo intervalo es:

\begin{itemize}
\item[A.] 10.0\%
\item[B.] 16.0\%
\item[C.] 43.8\%
\end{itemize}

\underline{\textbf{Solución:}}

La respuesta correcta es la C. La frecuencia relativa del intervalo es la frecuencia de esta dividida por el tamaño de la muestra, $\frac{7}{16} = 43.8\%$.

----

Use los siguientes datos para responder la pregunta 5 hasta la 13.

\textbf{XYZ Corp. Precios del Mercado Anual} 
\begin{table}[h]
\begin{tabular}{c c c c c c}
\hline
2003 & 2004 & 2005 & 2006 & 2007 & 2008 \\
\\
22\% & 5\% & -7\% & 11\% & 2\% & 11\% \\
\hline
\end{tabular}
\end{table}

5. ¿Cúal es la media aritmética que resulta de los valores del mercado de \textbf{XYZ}?

\begin{itemize}
\item[A.] 7.3\%
\item[B.] 8.0\%
\item[C.] 11.0\%
\end{itemize}

\underline{\textbf{Solución:}}

La respuesta correcta es la A. Pues $(22\% + 5\% + -7\% + 11\% + 2\% + 11\%)/6 = 7.3\%$.

6. ¿Cúal es la mediana que resulta de los valores del mercado de \textbf{XYZ}?

\begin{itemize}
\item[A.] 7.3\%
\item[B.] 8.0\%
\item[C.] 11.0\%
\end{itemize}

\underline{\textbf{Solución:}}

La respuesta correcta es la B. Para hallar la mediana primero ordenamos los datos en una forma ascendente: $-7\%, 2\%, 5\%, 11\%, 11\%, 22\%$. Luego como la cantidad de datos es par, la mediana sera el promedio de los dos valores que están en el medio, es decir, $(5\% + 11\%)/2=8.0\%$.

7. ¿Cúal es la moda que resulta de los valores del mercado de \textbf{XYZ}?

\begin{itemize}
\item[A.] 7.3\%
\item[B.] 8.0\%
\item[C.] 11.0\%
\end{itemize}

\underline{\textbf{Solución:}}

La respuesta correcta es la C. La moda es valor que se repite más, en este caso es el $11\%$.

8. ¿Cúal es el rango que resulta de los valores del mercado de \textbf{XYZ}?

\begin{itemize}
\item[A.] 11.0\%
\item[B.] 22.0\%
\item[C.] 29.0\%
\end{itemize}

\underline{\textbf{Solución:}}

La respuesta correcta es la C. El rango se obtiene al restar el valor más alto con el valor más bajo, esto es: $22\% - (-7\%)=29\%$.


9. ¿Cúal es la desviación media absoluta que resulta de los valores del mercado de \textbf{XYZ}?

\begin{itemize}
\item[A.] 5.20\%
\item[B.] 7.33\%
\item[C.] 29.0\%
\end{itemize}

\underline{\textbf{Solución:}}

La respuesta correcta es la B. La desviación media absoluta se obtiene al restar en valor absoluto cada valor de los datos con la media de estos, para luego sacar el promedio de los nuevos valores resultantes, es decir, $(|22 - 7.3|+|5 - 7.3|+|-7 - 7.3|+|11 - 7.3|+|2 - 7.3|+|11 - 7.3|)/6 = 7.33\%$.

10. Asumiendo que la distribución de los precios del mercado anual de \textbf{XYZ Corp.} es una población. ¿Cúal es la varianza poblacional?

\begin{itemize}
\item[A.] 6.8$\%^2$
\item[B.] 7.7$\%^2$
\item[C.] 80.2$\%^2$
\end{itemize}

\underline{\textbf{Solución:}}

La respuesta correcta es la C. La varianza poblacional, $\sigma^2$, se obtiene al restar al cuadrado cada valor de los datos con la media de estos, para luego sacar el promedio de los nuevos valores resultantes, es decir, $\sigma^2 = ((22 - 7.3)^2+(5 - 7.3)^2+(-7 - 7.3)^2+(11 - 7.3)^2+(2 - 7.3)^2+(11 - 7.3)^2)/6 = 80.2\%^2$.

11. Asumiendo que la distribución de los precios del mercado anual de \textbf{XYZ Corp.} es una población. ¿Cúal es la desviación estándar poblacional?

\begin{itemize}
\item[A.] 5.02\%
\item[B.] 8.96\%
\item[C.] 46.22\%
\end{itemize}

\underline{\textbf{Solución:}}

La respuesta correcta es la B. La desviación poblacional, $\sigma$, se obtiene calculando la raíz cuadrada de la varianza poblacional. Esto es: $\sigma = \sqrt{\sigma^2} = \sqrt{80.2\%^2} = 8.96\%$.

12. Asumiendo que la distribución de los precios del mercado anual de \textbf{XYZ Corp.} es una muestra. La varianza muestral es cercana a:

\begin{itemize}
\item[A.] 5.0$\%^2$
\item[B.] 72.4$\%^2$
\item[C.] 96.3$\%^2$
\end{itemize}

\underline{\textbf{Solución:}}

La respuesta correcta es la C. La varianza muestral se calcula análogo a la varianza poblacional solo que dividimos con $N-1$, es decir, restándole 1 al tamaño de la población. Esto es: $s^2 = ((22 - 7.3)^2+(5 - 7.3)^2+(-7 - 7.3)^2+(11 - 7.3)^2+(2 - 7.3)^2+(11 - 7.3)^2)/6-1 = 96.3\%^2$.

13. Asumiendo que la distribución de los precios del mercado anual de \textbf{XYZ Corp.} es una muestra. ¿Cúal es la desviación estándar muestral?

\begin{itemize}
\item[A.] 9.8\%
\item[B.] 72.4\%
\item[C.] 96.3\%
\end{itemize}

\underline{\textbf{Solución:}}

La respuesta correcta es la A. La desviación muestral, $s$, se obtiene calculando la raíz cuadrada de la varianza muestral. Esto es: $s = \sqrt{s^2} = \sqrt{96.3\%^2} = 9.8\%$.

14. Para una distribución sesgada, ¿Cúal es el mínimo porcentaje de observaciones que estará entre $\pm 2.5$ desviaciones estándar de una media basada en la desigualdad de Chebyshev?

\begin{itemize}
\item[A.] 56\%
\item[B.] 75\%
\item[C.] 84\%
\end{itemize}

\underline{\textbf{Solución:}}

La respuesta correcta es la C. Usando la desigualdad de Chebyshev tenemos: $1 - \frac{1}{2.5^2} = 0.84$, es decir $84\%$.

----

Use los siguientes datos para responder las preguntas 15 y 16.

Los rendimiento anuales de las acciones comunes de FJW durante los años 2003, 2004, 2005, and 2006 son 15%, 19%, -8% y 14%.

15. ¿Cuál es la media aritmética de los rendimientos de las acciones comunes de FJW?

\begin{itemize}
\item[A.] 10.00%
\item[B.] 14.00%
\item[C.] 15.25%
\end{itemize}

**\underline{Solución:}** 

La media aritmética de los rendimientos de las acciones es $\displaystyle \frac{15+19+(-8)+14}{4}=10$. Por lo que la respuesta correcta es  la opción A. 10.00%.

16. ¿Cuál es la media geométrica para los rendimientos de las acciones de FJW?

\begin{itemize}
\item[A.] 9.45%
\item[B.] 14.21%
\item[C.] No puede ser determinado porque el rendimiento del año 2005 es negativo.
\end{itemize}

**\underline{Solución:}** 

La media geométrica para los rendimientos anulaes viene dada por $1+R_G= [(1+R_1)\times(1+R_2)\times(1+R_3) \times(1+R_4) ]^{1/4}$ así $R_G = [(1+0.15)\times(1+0.19) \times(1-0.08)\times (1+0.14)]^{1/4}-1 = (1.15\times 1.19\times 0.92\times 1.14)^{1/4}-1=9.45\%$. Asi la respuesta correcta es la opción A.

17. Una distribución de rendimientos que tiene un mayor porcentaje de pequeñas desviaciones de la media y un mayor porcentaje de desviaciones extremadamente grandes de la media en comparación con una distribución normal:

\begin{itemize}
\item[A.] Está positivamente sesgada.
\item[B.] Tiene exceso positivo de curtosis.
\item[C.] Tiene exceso negativo de curtosis.
\end{itemize}

**\underline{Solución:}** 

Una distribución que tiene un mayor porcentaje de pequeñas desviaciones de la media y un mayor porcentaje de desviaciones extremadamente grandes de la media tiene un exceso positivo de curtosis, esta distribución tendrá más picos y tendrá colas más gordas que una distribución normal. por lo tanto la opción correcta es la B. 

18. ¿Cuál de los siguientes es más exacto con respecto a una distribución que tiene una media mayor que su mediana?

\begin{itemize}
\item[A.] Está positivamente sesgada.
\item[B.] Es una distribución simétrica.
\item[C.] Tiene exceso positivo de curtosis.
\end{itemize}

**\underline{Solución:}** 

Una distribución que tiene una media mayor que su mediana está positivamente sesgada o sesgada a la derecha. Asi la respuesta correcta es la opción A.

19. La media armónica de 3, 4 y 5 es:

\begin{itemize}
\item[A.] 3.74
\item[B.] 3.83
\item[C.] 4.12
\end{itemize}

**\underline{Solución:}**

La media armónica está dada por, $\displaystyle \overline{x}_H=\frac{3}{1/3+1/4+1/5}=3.83$. Por lo tanto, la respuesta es la opción B.

\newpage

## Ejercicio 27.

Los precios de fin de año y los dividendos de Nopat Mutual Fund para cada uno de los seis años se detallan a continuación junto con el rendimiento real (rendimiento) de un fondo del mercado monetario denominado Emfund.

\begin{table}[h]
\begin{center}
\begin{tabular}{|l p{2cm} p{2cm} p{2cm} p{2.5cm}|}
\hline
Año & Precio de fin de año de Nopat Fund & Dividendo de fin de año de Nopat Fund & Rendimiento anual de Nopat Fund& Rendimiento por año de Emfund\\
\hline \hline
2004 & \$28.50 & \$0.14 & & 3.00\% \\ \hline
2005 & \$26.80 & \$0.15 & ? & 4.00\%\\ \hline
2006 & \$29.60 & \$0.17 & ? & 4.30\% \\ \hline
2007 & \$31.40 & \$0.17 & ? & 5.00\% \\ \hline
2008 & \$34.50 & \$0.19 & ? & 4.10\% \\ \hline
2009 & \$37.25 & \$0.22 & ? & 6.00\% \\ \hline
\end{tabular}
\end{center}
\end{table}

La tasa promedio libre de riesgo durante los cinco años 2005-2009 es del 2.8%. La tasa libre de riesgo para 2004 es del 2.8%.

\begin{itemize}
\item[A.] Calcule el rendimiento anual de una inversión de principio de año en el Nopat fund para cada uno de los cinco años durante el período 2005-2009 (\% con dos decimales).
\item[B.] ¿Cuál es la media aitmética del rendimiento anual de una inversión en acciones del Nopat fund (dividendos reinvertidos) durante el período 2005-2009?
\item[C.] ¿Cuál es la tasa de rendimiento anual promedio compuesta de una inversión en el Nopat fund realizada al cierre de 2004 si se mantuviera (dividendos reinvertidos) hasta el final de 2009?
\item[D.] ¿Cuál es la mediana del rendimiento anual de una inversión de Emfund durante el período de 6 años 2005-2009?
\item[E.] ¿Cuál es la desviación estándar de la muestra de los rendimientos anuales de los fondos del mercado monetario durante el período de 6 años, utilizando los rendimientos del Emfund como muestra?
\item[F.] ¿Cuál es el rendimiento anual de una inversión de 6 años en Emfund realizada a principios de 2004?
\item[G.] Si un inversionista compró \$ 10,000 de acciones del Nopat Fund al final del año en cada uno de los tres años 2007-2009, ¿cuál es el precio promedio pagado por acción? ¿Cuál es la media aritmética de los precios de tres años?
\item[H.] ¿Cuál hubiera sido el rendimiento anual de 1 año en una cartera que tenía \$ 60,000 dólares invertidos en Nopat Fund y \$ 40,000 invertidos en Emfund a partir de principios de 2009?
\item[I.] ¿Cuál es el coeficiente de variación del rendimiento anual total del Nopat Fund 2005-2009 y del rendimiento anual del Emfund para los seis años 2004-2009? ¿Cuál es más arriesgado?
\item[J.] ¿Cuál es el índice de Sharpe para una inversión en el Nopat Fund durante los cinco años del 2005-2009? ¿Cuál es el índice de Sharpe para una inversión en el Emfund en los seis años 2004-2009? ¿Qué proporciones de Sharpe es más preferido?
\item[K.] Calcule el rango y la desviación media absoluta de los rendimientos de una inversión en el Emfund durante el período de 6 años 2004-2009. 
\item[L.] ¿Cuál es la tasa de crecimiento anual de los dividendos en Nopat Fund durante el período 2004-2009?
\end{itemize}

**\underline{Solution:}**

A. Los rendimientos anuales se dan en la tabla y se calculan como sigue:

$$\frac{\text{Precio de fin de año}-\text{Precio dividiendo}}{\text{Rendimiento por año}}-1$$

Año & Precio de fin de año de Nopat Fund & Dividendo de fin de año de Nopat Fund & Rendimiento anual de Nopat Fund& Rendimiento por año de Emfund

**\underline{En R:}**

```{r}
año_precio<-c(26.80,29.60, 31.40,34.50,37.25)
año_dividendo<-c(0.15,0.17,0.17,0.19,0.22)
previos_año_precio<-c(28.50,26.80,29.60,31.40,34.50)
rend_anual<-(año_precio+año_dividendo)/(previos_año_precio)-1
rend_anual<-rend_anual*100
rend_anual
```

\begin{table}[h]
\begin{center}
\begin{tabular}{|l p{2cm} p{2cm} p{2cm} p{2.5cm}|}
\hline
Año & Precio de fin de año de Nopat Fund & Dividendo de fin de año de Nopat Fund & Rendimiento anual de Nopat Fund& Rendimiento por año de Emfund\\
\hline \hline
2004 & \$28.50 & \$0.14 & & 3.00\% \\ \hline
2005 & \$26.80 & \$0.15 & -5.44\% & 4.00\%\\ \hline
2006 & \$29.60 & \$0.17 & 11.08\%& 4.30\% \\ \hline
2007 & \$31.40 & \$0.17 & 6.66\% & 5.00\% \\ \hline
2008 & \$34.50 & \$0.19 & 10.48\% & 4.10\% \\ \hline
2009 & \$37.25 & \$0.22 & 8.61\% & 6.00\% \\ \hline
\end{tabular}
\end{center}
\end{table}

B.  

**\underline{En R:}**

```{r}
media_aritmetica<-mean(rend_anual)
media_aritmetica
```

La media aritmética es 6.28%

C. 

**\underline{En R:}**

```{r}
promedio<-((1-0.0544)*(1+0.1108)*(1+0.0666)*(1+0.1048)*(1+0.0861))^(1/5)-1
promedio<-promedio*100
promedio
```

El promedio es 6.10%.

D. 

**\underline{En R:}**

```{r}
Emfund<-c(3.00,4.00,4.30,5.00,4.10,6.00)
mediana_anual_Emfund<-median(Emfund)
mediana_anual_Emfund
```

La mediana anual es 4.2%

E. 

**\underline{En R:}**

```{r}
sd_Emfund<-sd(Emfund)
sd_Emfund
```

La desviación estándar es 1.01%

F. 

**\underline{En R:}**

```{r}
hpr<-(1+0.03)*(1+0.04)*(1+0.043)*(1+0.05)*(1+0.041)*(1+0.06)-1
hpr
```

El rendimiento de una inversión de 6 años en Emfund realizada a comienzos de 2004 es del 29.45%

G. 

**\underline{En R:}**

```{r}
# Calculemos la media armónica
años<-c(31.40,34.50,37.25)
promedio<-3/(1/31.40 +1/34.50 +1/37.25)
promedio

#calculemos la media aritmética
arit_media<-mean(años)
arit_media
```

La media armónica es 34.22% que es el precio promedio pagado por acción. La media aritmética es 34.38%

H. 

**\underline{En R:}**

```{r}
cartera<-0.6*8.61+0.4*6
cartera
```

El rendimiento de la cartera es 7.57%.

I. 

**\underline{En R:}**

```{r}
#calculemos la desviación estándar del rendimiento anual de  Nopat
sd_Nopat<-sd(rend_anual)
sd_Nopat

#calculemos el coeficiente de variación
CV_Nopat<-sd_Nopat/media_aritmetica
CV_Nopat

#calculemos la media aritmetica para Emfund
media_Emfund<-mean(Emfund)
media_Emfund

#calculemos el coeficiente de variación
CV_Emfund<-sd_Emfund/media_Emfund
CV_Emfund
```

Emfund es menos arriesgado.

J. 

**\underline{En R:}**

```{r}
#riesgo libre es de 2.8%
srNopat<-(media_aritmetica-2.8)/sd_Nopat
srNopat

srEmfund<-(media_Emfund-2.8)/sd_Emfund
srEmfund
```

Se prefiere el Emfund usando este criterio porque tiene un mayor exceso de devoluciones por unidad de riesgo.

K. 

**\underline{En R:}**

```{r}
Rango_Emfund<-6-3
Rango_Emfund

MAD_Emfund<- sum(abs(Emfund-media_Emfund))/length(Emfund)
MAD_Emfund
```

L. 

La tasa de crecimiento anual promedio de los dividendos es la tasa media geométrica de crecimiento:

**\underline{En R:}**
 
```{r}
crecimiento<-(0.22/0.14)^(1/5)-1
crecimiento
```

 La tasa de crecimiento anual promedio de los dividendos es del 9.46%.

\newpage

## Ejercicio 28.

Un analista ha estimado los siguientes parámetros para las distribuciones anuales de devoluciones para cuatro carteras: 

\begin{table}[h]
\begin{center}
\begin{tabular}{|l p{2cm} p{2.5cm} c r|}
\hline
Cartera & Rendimiento promedio E(R) & Varianza de rendimiento & Sesgo & Curtosis\\
\hline \hline
Cartera A & 10\% & 625 & 1.8 & 0\\ \hline
Cartera B & 14\% & 900 & 0.0 & 3\\ \hline
Cartera C & 16\% & 1250 & -0.85 & 5\\ \hline
Cartera D & 19\% & 2000 & 1.4 & 2\\ \hline
\end{tabular}
\end{center}
\end{table}

Se le ha pedido que evalúe las características de riesgo y rendimiento de la cartera. Suponga que una inversión libre de riesgo obtendrá un 5%.

\begin{itemize}
\item[A.] ¿Qué cartera se preferiría según la medida de rendimiento de Sharpe?
\item[B.] ¿Qué cartera sería la más preferida en función del coeficiente de variación?
\item[C.] ¿Qué cartera (s) es (son) simétrica (s)?
\item[D.] ¿Qué cartera (s) tiene / tienen colas más gruesas que una distribución normal?
\item[E.] ¿Qué cartera es la más riesgosa en función de su sesgo?
\item[F.] ¿Qué cartera es la más riesgosa basada en su curtosis?
\end{itemize}

**\underline{Solution:}**

A. La cartera D tiene el radio de Sharpe más alto, $19-5/\sqrt{2000}=0.313$ y es por lo tanto la más preferible. (tasa libre de  riesgos es de 5%)

B. La cartera B tiene el coeficiente de variación más bajo, $\sqrt{900}/14=2.1429$ y por lo tanto la más preferible.

C. La cartera B es simétrica porque tiene un sesgo de 0.0.

D. La cartera C tiene exceso de curtosis positiva, lo que indica colas más gordas en relación con una distribución normal.

E. El sesgo negativo indica que el retorno por debajo de la media es más extremo, por lo que consideraríamos que el Portafolio C es el más arriesgado basado únicamente en el sesgo.

F. Una curtosis mayor indica una mayor probabilidad de resultados extremos y desde el punto de vista de la gestión del riesgo, esto indica un mayor riesgo. La cartera C tiene la mayor curtosis.

\newpage

## Ejercicio 29.

Un gerente es responsable de administrar parte de una cartera institucional para imitar los rendimientos del índice bursátil S & P 500. Él se evalúa en función de su capacidad para coincidir exactamente con los rendimientos del índice. Su cartera tiene 200 acciones pero tiene exactamente el mismo rendimiento de dividendo que la cartera del S & P 500. ¿Cuál de las medidas estadísticas de esta revisión sería una medida adecuada de su desempeño y cómo lo usaría?

**\underline{Solution:}**

Dado que el objetivo es hacer coincidir los rendimientos del índice, debemos centrarnos en las diferencias entre los rendimientos de la cartera del administrador y los del índice que intenta imitar. Estas diferencias se conocen como "error de seguimiento". La desviación estándar o la varianza de las diferencias entre los rendimientos de su cartera y los rendimientos del índice durante un número de períodos sería una medida adecuada de su rendimiento. Si dijiste la desviación absoluta media, eso es defendible y también es una forma de medir el error de seguimiento. Sin embargo, no es la medida del error de seguimiento que vemos utilizado en la práctica.

\newpage

## Ejercicio 30.

A continuación se muestran los rendimientos de 20 grupos de acciones de la industria en el último año: 

\begin{center}
\begin{tabular}{l c c c c c c c c r}
12\%&-3\%&18\%&9\%&-5\%&21\%&2\%&13\%&28\%&-14\%\\
31\%&32\%&5\%&22\%&-28\%&7\%&9\%&12\%&-17\%&6\%\\
\end{tabular}
\end{center}

\begin{itemize}
\item[A.] ¿Cuál es el rendimiento del grupo industrial con la tasa de rendimiento más baja en el cuantil superior?
\item[B.] ¿Cuál es el percentil 40 de este arreglo de datos?
\item[C.] ¿Cuál es el rango de los datos?
\item[D.] En función de una distribución de frecuencias con 12 intervalos, ¿cuál es la frecuencia relativa y la frecuencia relativa acumulada del décimo intervalo (orden ascendente)?
\end{itemize}

**\underline{Solution:}** 

A. Con 20 puntos de datos, el cuantil superior (1/4) está en el top 5. La cuenta regresiva desde el valor más alto hasta el quinto es de 21%

B. La ubicación del percentil 40 es $(20+1)(40/100)=8.4$. El 8vo y 9no rendimiento más bajo son 6% y 7%, por lo que el percentil 40 es $6+0.4(7-6)=6.4\%$.

C. EL rango de los datos es $32-(-28)=60$.

D. Dividimos el rango por 5 para obtener 12 intervalos. Los tres intervalos principales son el décimo tercero, décimo segundo y décimo respectivamente $27\leq{x}\leq{32},22\leq{x}<27$, y $17\leq{x}<22$. Sólo hay dos observaciones en el décimo intervalo, 18% y 21%. La frecuencia relativa es 2/20 = 10%. Dado que hay cuatro observaciones $\geq{22}\%$, la frecuencia relativa acumulada del décimo intervalo es $(20-4)/20=80\%$.
